---
title: "**Rapport sur l'analyse des tendances des indices d'état écologiques, pour les stations suivies en Normandie.**"
author: "`r params$author`"
date: "`r format(Sys.time(), '%d %B %Y')`"
output:
  html_document:
    highlight: pygments
    theme: default
    toc: false
    css: css/ofb_theme_html.css
params:
  auteur: "Julia Mourgues"
  annee_debut: 2007
  annee_fin: 2024
editor_options:
  chunk_output_type: console
---

```{r setup, include=FALSE}
knitr::opts_chunk$set(echo = FALSE, 
                      warning = FALSE,
                      message = FALSE)
```

```{r Logo, echo = FALSE}
htmltools::img(src = knitr::image_uri(here::here("Script/css", "logo_OFB_v2.png")),
               alt = 'logo',
               style = 'position:absolute; top:0; right:0; padding:10px; width:180px;')
```


> ⚠ **Préambule** :<br>
> 
> Les données couvrent la **période de `r params$annee_debut` à `r params$annee_fin`** (*paramètres de filtres pour la génération de cette fiche*). <br>
>Les tendances ont été identifiées à l'aide de modèles linéaires mixtes affectués sur les résultats des EQR.
>Les tendances ont été calculés à partir des résultats de 69 stations échantillonnées pour la pêche scientifique à l'électricité.

<br>
<br>

```{r chargement_packages, message=FALSE, warning=FALSE, echo = FALSE}
library(tidyverse)
library(sf)
library(ggtext)
library(gt)
library(ggh4x)
library(colorspace)
library(here)
library(glue)
library(ggrepel)
library(ggiraph)
```

```{r chargement_donnees, message=FALSE, warning=FALSE, echo = FALSE}
load(here("Data/clean_data", "results_LMM.rda"))
load(here("Data/clean_data", "BDD_etude.rda"))
mes_stations <- readRDS(here("Data/clean_data", "liste_stations_retenues.rds"))
```


```{r chargement_fonctions, message=FALSE, warning=FALSE, echo = FALSE}
source(here::here("R", "fun_classe_ecologique.R"))
source(here::here("R", "fun_graph_diagramme_alluvial.R"))
```


# 1. Tendances temporelles générales des EQR, calculées pour les réseaux RCS et RRP à l'échelle de la Normandie
<br>

## Graphique des tendances générales par réseaux

```{r preparation_graph_1}
bornes <- list(
  #bornes pour l'IPR
  "IPR"=list(
    borne_inf = c(0,5,16,25,36),
    borne_sup = c(5,16,25,36,60),
    couleurs  = c("red","orange","yellow","lightgreen","#2b83ba"),
    classe_libelle = c("Mauvais", "Médiocre", "Moyen", "Bon", "Très bon")
  ),
  #bornes pour l'IBD
  "IBD" = list(
    borne_inf = c(0,0.30,0.55,0.78,0.94),
    borne_sup = c(0.30,0.55,0.78,0.94,1),
    couleurs  = c("red","orange","yellow","lightgreen","#2b83ba"),
    classe_libelle = c("Mauvais", "Médiocre", "Moyen", "Bon", "Très bon")
  ),
  #bornes pour l'I2M2
  "I2M2" = list( 
    borne_inf = c(0,0.148,0.295,0.443,0.665),
    borne_sup = c(0.148,0.295,0.443,0.665,1),
    couleurs  = c("red","orange","yellow","lightgreen","#2b83ba"),
    classe_libelle = c("Mauvais", "Médiocre", "Moyen", "Bon", "Très bon")),
  #bornes pour l'IBMR
  "IBMR"=list(
    borne_inf = c(0,0.51,0.64,0.77,0.92),
    borne_sup = c(0.51,0.64,0.77,0.92,1),
    couleurs  = c("red","orange","yellow","lightgreen","#2b83ba"),
    classe_libelle = c("Mauvais", "Médiocre", "Moyen", "Bon", "Très bon")
  )
)

classes_generales <- lapply(
  names(bornes),
  creation_classes,
  bornes_indices = bornes
)

names(classes_generales) <- names(bornes)
classes_generales <- bind_rows(classes_generales)

classes_generales$classe_couleur <- lighten(classes_generales$classe_couleur, 0.7)

valeurs_lmm_RCS$reseau <- "RCS"
valeurs_lmm_RRP$reseau <- "RRP"

data_graph_all <- bind_rows(valeurs_lmm_RCS, valeurs_lmm_RRP)
```

```{r graph_tendances_generales, fig.width=15, fig.height=11, out.width="90%", fig.align='center'}
Tendances_generales <- ggplot(
  BDD_indices,
  aes(x = annee, y = resultat_eqr)
) +
  
  # Bandes d'état biologique
  geom_rect(
    data = classes_generales,
    aes(
      ymin = classe_borne_inf,
      ymax = classe_borne_sup,
      fill = classe_libelle
    ),
    xmin = -Inf,
    xmax = Inf,
    alpha = 0.7,
    inherit.aes = FALSE
  ) +
  
  scale_fill_manual(
    name = "État biologique",
    values = setNames(
      classes_generales$classe_couleur,
      classes_generales$classe_libelle
    ),
    guide = guide_legend(reverse = TRUE)
  ) +
  
  # Points observationnels
  geom_point(
    colour = "black",
    size = 0.6,
    alpha = 0.1
  ) +
  
  # Tendances RCS / RRP
  geom_line(
  data = data_graph_all,
  aes(x = annee, y = fit, colour = reseau,
      group = interaction(reseau, libelle_indice)),
  linewidth = 1,
  inherit.aes = FALSE
) +

geom_point_interactive(
  data = data_graph_all,
  aes(
    x = annee,
    y = fit,
    colour = reseau,
    tooltip = paste0(
      "Réseau : ", reseau, "\n",
      "Indice : ", libelle_indice, "\n",
      "Année : ", annee, "\n",
      "EQR prédit : ", round(fit, 3)
    ),
    data_id = paste(reseau, libelle_indice, annee)
  ),
  size = 1.5,
  alpha = 0.8,
  inherit.aes = FALSE
)+
  geom_line(
    data = data_graph_all,
    aes(x = annee, y = lower, colour = reseau),
    linetype = "dotted",
    linewidth = 0.8,
    inherit.aes = FALSE
  ) +
  
  geom_line(
    data = data_graph_all,
    aes(x = annee, y = upper, colour = reseau),
    linetype = "dotted",
    linewidth = 0.8,
    inherit.aes = FALSE
  ) +
  
  scale_color_manual(
    name = "Réseaux",
    values = c(
      "RCS" = "#CD6839",
      "RRP" = "#2D0084"
    )
  ) +
  
  facet_wrap(~ libelle_indice, scales = "free_y") +
  facetted_pos_scales(
  y = list(
    libelle_indice == "IPR" ~ scale_y_reverse(),
    TRUE ~ scale_y_continuous()
  )
)+
  labs(
    title = "Tendances temporelles générales des résultats des EQR par réseau.",
    subtitle = "Formule LMM = <i>resultat_eqr ~ annee_centree + (1 + annee_centree | code_station)</i>. Les lignes en pointillés correspondent aux intervalles de confiance des tendances. ",
    caption="**EQR** = Ecological Quality Ratio, il s'agit d'un ratio entre le résultat observé et une valeur de référence. **<span style='color:#CD6839;'>RCS</span>**= Réseau de Contrôle de Surveillance. **<span style='color:#2D0084;'>RRP</span>**= Réseau de Référence Perenne; **I2M2**= Indice Invertébrés Multimétrique;
**IBD**= Indice Biologique Diatomées; **IBMR**= Indice Biologique Macrophytes en Rivière; **IPR**= Indice Poisson Rivière. Le réseau <span style='color:#2D0084;'>**RRP**</span> est étudié sur la periode 2013-2024 et le réseau <span style='color:#CD6839;'>**RCS**</span> pour la période 2007-2024.",
    x = "Année",
    y = "Résultat EQR"
  ) +
  theme_bw() +
  theme(plot.title=element_textbox_simple(size=16, 
                                            face="bold", 
                                            margin = margin(t=10,b = 10)),
        plot.subtitle = ggtext::element_textbox_simple(
          size = 14, margin = margin(b = 10)
        ),
        axis.title = element_text(size=14, face="bold"),
        axis.text = element_text(size=12),
        legend.title=element_text(size=13, face="bold"),
        legend.text=element_text(size=13),
        legend.position = "right",
        legend.title.position = "top",
        strip.text = element_text(size=14, face="bold"),
        plot.caption = element_textbox_simple(
          size = 12.5,
          hjust = 0,      # 0 = aligné à gauche, 1 = à droite
          lineheight = 1.2,
          margin=margin(t=10, b=5),
          fill = "white", 
          box.color = "black",
          width = unit(1, "npc")
      )
        )

girafe(ggobj = Tendances_generales)
```
<br>
<br>
<br>

## Table des tendances
<br>
```{r preparation_table_tendances}
donnees_LMM2 <- donnees_LMM %>%
  select(-intercept_estimate, -intercept_pvalue ) %>% 
  rename(pente=annee_estimate,
         p_value=annee_pvalue) %>% 
  mutate(periode= case_when(
    reseaux=="RRP" ~ "2013-2024",
    reseaux=="RCS" ~"2007-2024",
    TRUE ~NA
  )) %>% 
  select(libelle_indice,
         reseaux,
         periode,
         pente, 
         p_value,
         R2_marginal,
         R2_conditionnel)
```


```{r table_tendance, out.width="70%"}
table_recap <- donnees_LMM2 %>% 
  mutate(reseaux=paste("Réseau ", reseaux)) %>% 
  group_by(reseaux) %>% 
  gt() %>% 
  cols_hide(columns = c(reseaux)) %>% 
  gt::tab_header(
      title = md("**Résultats des modèles linéaires mixtes modélisant les tendances des indices par réseaux.**"),
      subtitle = md("**I2M2**= Indice Invertébrés Multimétrique; **IBD**= Indice Biologique Diatomées; **IBMR**= Indice Biologique Macrophytes en Rivière; **IPR**= Indice Poisson Rivière. Les pentes en gras sont significatives (p_value < 0.05).")) %>% 
  gt::cols_label(
      libelle_indice = "Indice",
      reseaux = "Réseau",
      periode = "Période",
      pente = "Pente",
      R2_marginal= "R2 marginal",
      R2_conditionnel = "R2 conditionnel"
    ) %>%
  opt_row_striping() %>% 
  tab_style(
    style = list(
      cell_text(weight = "bold", size = px(14)),
      cell_fill(color = "#f7f7f7")
    ),
    locations = cells_row_groups()
  ) %>% 
  tab_style(
    style = cell_text(weight = "bold"),  # Texte en gras
    locations = cells_column_labels(everything()) # Cible les étiquettes de colonnes
  ) %>% 
  tab_style(
      style = cell_text(weight = "bold"),
      locations = cells_body(
        columns = c(pente),
        rows = p_value < 0.05
      ))%>% 
  tab_style(
    style = cell_text(color = "red"),
    locations = cells_body(
      columns = c(pente),
      rows = pente < 0
    )
  ) %>% 
  tab_style(
    style = cell_text(color = "#32CD32"),
    locations = cells_body(
      columns = c(pente),
      rows = pente > 0
    )
  )

table_recap
```
<br>
<br>
<br>


# 2. Statistiques sur le nombre de stations en amélioration et en dégradation
<br>
```{r stat}
stat_pentes_global <- pentes_LMM %>% 
  group_by(libelle_indice, reseaux) %>% 
  summarise(n_amelioration = sum(pente > 0, na.rm = TRUE),
            n_deterioration= sum(pente < 0, na.rm = TRUE),
            n_total = n_distinct(code_station),
            .groups ="drop")

stat_pentes_dept <- pentes_LMM %>% 
  group_by(code_departement, libelle_indice, reseaux) %>% 
  summarise(n_amelioration = sum(pente > 0, na.rm = TRUE),
            n_deterioration= sum(pente < 0, na.rm = TRUE),
            n_total = n_distinct(code_station),
            .groups ="drop")
```


```{r table_stat, message=FALSE, out.width="70%"}
table_stat_global <- stat_pentes_global %>% 
  mutate(reseaux=paste("Réseau ", reseaux)) %>% 
  group_by(reseaux) %>% 
  gt() %>% 
  cols_hide(columns = c(reseaux)) %>% 
  gt::tab_header(
      title = md("**Nombre de stations dont l'état biologique s'améliore et se déteriore, par indice et par réseaux.**"),
      subtitle = md("**I2M2**= Indice Invertébrés Multimétrique; **IBD**= Indice Biologique Diatomées; **IBMR**= Indice Biologique Macrophytes en Rivière; **IPR**= Indice Poisson Rivière. Les pentes en gras sont significatives (p_value < 0.05).")) %>% 
  gt::cols_label(
      libelle_indice = "Indice",
      reseaux = "Réseau",
      n_amelioration= "Stations en amélioration", 
      n_deterioration= "Stations en déterioration",
      n_total="Nombre de stations total"
    ) %>%
  opt_row_striping() %>% 
  tab_style(
    style = list(
      cell_text(weight = "bold", size = px(14)),
      cell_fill(color = "#f7f7f7")
    ),
    locations = cells_row_groups()
  ) %>% 
  tab_style(
    style = cell_text(weight = "bold", size=px(14)),  # Texte en gras
    locations = cells_column_labels(everything()) # Cible les étiquettes de colonnes
  ) %>% 
  tab_style(
    style = cell_text( size=px(13)),  
    locations = cells_body()) 

table_stat_global
```
<br>
<br>
<br>

# 3. Visualisation spatiales des tendances temporelles des station, par indice
<br>
```{r preparation_carte}
## Projection Lambert 93
crs_lambert93 <- sf::st_crs(2154)

## pour fond de carte
background <-
  rnaturalearth::ne_countries(continent = 'europe', scale = 50) %>%
  sf::st_as_sf() %>%
  sf::st_make_valid() %>%
  sf::st_crop(
    xmin = -5.4,
    xmax = 8.6,
    ymin = 41,
    ymax = 52
  ) %>%
      sf::st_transform(crs = crs_lambert93)

## pour les limites des régions/départements
regions_FR <-
    rnaturalearth::ne_states(country = "France", returnclass = "sf") %>%
    sf::st_transform(crs = crs_lambert93) %>%
    sf::st_make_valid() %>%
    dplyr::filter(type != "Overseas département")

## la normandie
region_normandie <-
  regions_FR %>%
  dplyr::filter(region == 'Normandie')

## bbox de la normandie pour zoomer
bbox_normandie <-
  region_normandie %>%
  sf::st_buffer(dist = 20000) %>%
  sf::st_bbox()

## données hydro bassins
district_limits <- suppressWarnings(
  capture.output(
    tmp <- tod::wfs_sandre(
      url_wfs = "https://services.sandre.eaufrance.fr/geo/topage?",
      couche = "BassinHydrographique_FXX"
    ),
    file = NULL
  )
)

district_limits <- sf::st_transform(tmp, crs = crs_lambert93)

## couche SIG des station sur le réseau
stations <-
  sf::read_sf(
    "\\\\ad.intra\\dfs\\COMMUNS\\REGIONS\\nor\\DR\\OFB\\SIG\\DR\\IG_METIER\\EAU\\PECHE\\Stations_reseaux.gpkg"
  ) %>%
  sf::st_transform(crs = crs_lambert93) %>%
  dplyr::filter(Etat == "actif") %>%
  dplyr::select(station=`Code Station SANDRE`, nom = `LIBELLE SANDRE`)

pentes_LMM_large<- pentes_LMM %>% 
  pivot_wider(
    values_from= pente,
    names_from = libelle_indice) %>% 
  select(-libelle_station, -code_departement)

pentes_LMM_test<- pentes_LMM %>% 
  select(-libelle_station, -code_departement)

stations <- stations %>%
  left_join(pentes_LMM_test, by=c("station"="code_station")) %>%
  filter(!is.na(reseaux)) %>%
  dplyr::mutate(
    trend = factor(
      case_when(
        pente < 0  ~ "Tendance négative",
        pente == 0 ~ "Absence de tendance",
        pente > 0  ~ "Tendance positive",
        TRUE       ~ NA_character_
      ),
      levels = c("Tendance négative", "Absence de tendance", "Tendance positive"),
      ordered = TRUE
    )
  )

## palettes de couleurs et symboles pour les tendances
palette_col <- setNames(
  c("#f94144", "#6F6F6F", "#32CD32"),
  c("Tendance négative", "Absence de tendance", "Tendance positive")
)

symbol <-
  setNames(
    c(21, 23),
    c("RCS", "RRP"))
```


```{r carte, fig.width=10, fig.height=10, out.width="100%", fig.align='center'}
## fond de carte
base_map <-
  ggplot2::ggplot(background) +
  ggplot2::geom_sf(fill = "grey70") +
  ggplot2::geom_sf(
    data = background %>%  dplyr::filter(admin == 'France'),
    fill = 'grey95'
  ) +
    ggplot2::geom_sf(
    data = regions_FR,
    fill = NA,
    size = 0.1,
    col = "black"
  ) +
  ggplot2::geom_sf(
    data = region_normandie,
    fill = "white",
    size = 0.3,
    col = "black"
  ) +
  ggplot2::geom_sf(
    data = district_limits,
    size = 0.8,
    col = "dodgerblue",
    alpha = 0
  ) +
  ggplot2::theme(panel.background = ggplot2::element_rect(fill = "lightblue")) +
  ggplot2::coord_sf(
    xlim = bbox_normandie[c(1, 3)],
    ylim = bbox_normandie[c(2, 4)],
    expand = F
  )

## carto des stations avec tendances
map_stations <-
  base_map +
  geom_sf_interactive(
  data = stations,
  aes(
    size = abs(pente),
    fill = trend,
    shape = reseaux,
    tooltip = paste0(
      "Station : ", nom, "\n",
      "Indice : ", libelle_indice, "\n",
      "Pente : ", round(pente, 3), "\n",
      "Tendance : ", trend
    ),
    data_id = station
  ),
  col = 'black',
  alpha = 0.9
) +
  ggplot2::facet_wrap(~libelle_indice)+
  ggplot2::scale_size_continuous("Valeur tendance", range = c(1.5, 5)) +
  ggplot2::scale_shape_manual("Réseau", values = symbol) +
  ggplot2::scale_fill_manual("Tendance", values = palette_col) +
  guides(
  fill = guide_legend(
    order = 1,
    override.aes = list(shape = 21, size = 4, color = "black")
  ),
  shape = guide_legend(
    order = 2,
    override.aes = list(size = 4, stroke=1)
  ))+
  ggplot2::coord_sf(
    xlim = bbox_normandie[c(1, 3)],
    ylim = bbox_normandie[c(2, 4)],
    expand = T
  ) +
  ggplot2::labs(
    title = "Carte des tendances par sites et par indices (Pentes LMM) ",
    subtitle = "La taille des symboles est proportionnelle à la pente linéaire (LMM) des indices sur la chronique temporelle",
    caption="**I2M2**= Indice Invertébrés Multimétrique <br>
    **IBD**= Indice Biologique Diatomées <br> 
    **IBMR**= Indice Biologique Macrophytes en Rivière <br> 
    **IPR**= Indice Poisson Rivière.<br>
    **<span style='color:#CD6839;'>RCS</span>**= Réseau de Contrôle de Surveillance.<br>
**<span style='color:#2D0084;'>RRP</span>**= Réseau de Référence Perenne."
  ) +
  ggplot2::theme(
    legend.key = ggplot2::element_rect(fill = "white"),
    legend.position = "right",
    legend.title = ggplot2::element_text(size = 11, face = "bold"),
    legend.text = ggplot2::element_text(size = 11),
    plot.title = ggtext::element_textbox_simple(size = 14, margin = margin(t=5,b=10),face = "bold"),
    plot.subtitle = ggtext::element_textbox_simple(size = 13, margin = margin(t=5,b=10)),
    strip.text = ggtext::element_textbox_simple(size=11, margin = margin(t=4, b=4),halign = 0.5),
    strip.background = ggplot2::element_rect(fill = NA, color = "black"),
    plot.caption = ggtext::element_textbox_simple(
      size = 11,
      hjust = 0,      # 0 = aligné à gauche, 1 = à droite
      lineheight = 1.2,
      margin=margin(t=10,b=5),
      box.color = "black",
      linewidth = 0.7,
      width = unit(0.80, "npc")
  )
  )

girafe(ggobj = map_stations)
```
<br>
<br>
<br>





# 4. Histogrammes distribution des pentes
<br>

```{r distrib_pentes, fig.width=9, fig.height=9, out.width="80%", fig.align='center'}
distrib_pente_interactif <- ggplot(pentes_LMM,
  aes(x = pente)
) +
  geom_histogram_interactive(
    aes(
      tooltip = paste0("Pente : ", round(pente, 3))
    ),
    color = "black",
    fill = "steelblue"
  ) +
  geom_vline(xintercept = 0, color = "red", linewidth = 1, linetype=5) +
  facet_wrap(~libelle_indice, scales="free_x") +
  theme_bw()+
  labs(
    title = "Distribution des pentes des tendances temporelles des indices issues des LMM.",
    x = "Valeur de pente",
    y = "Nombre",
    caption= "**I2M2**= Indice Invertébrés Multimétrique <br>
    **IBD**= Indice Biologique Diatomées <br> 
    **IBMR**= Indice Biologique Macrophytes en Rivière <br> 
    **IPR**= Indice Poisson Rivière."
  )+
  theme(plot.title = element_textbox_simple(size=13, face="bold", margin =margin(t=5, b=5)),
        strip.text=element_text(size=11, face="bold"),
        plot.caption = element_textbox_simple(
          size = 10,
          hjust = 0,      # 0 = aligné à gauche, 1 = à droite
          lineheight = 1.2,
          margin=margin(t=10),
          fill = "white", 
          box.color = "black",
          width = unit(0.80, "npc")
      ))

girafe(ggobj = distrib_pente_interactif)
```

