---
title: "**Synthèse des indices d'état biologique - `r params$libelle_station` (`r params$code_station`)**"
author: "`r params$auteur`"
date: "`r format(Sys.time(), '%d %B %Y')`"
output:
  word_document:
    toc: false
    reference_docx: css/ofb_theme_word.docx
  html_document:
    highlight: pygments
    theme: default
    toc: false
    css: css/ofb_theme_html.css
params:
  code_station: ""
  auteur: ""
  libelle_station: ""
editor_options:
  chunk_output_type: console
---

```{r setup, include=FALSE}
knitr::opts_chunk$set(echo = FALSE, 
                      warning = FALSE,
                      message = FALSE)
```

```{r Logo, echo = FALSE}
if (knitr::is_html_output()) {
  htmltools::img(
    src = knitr::image_uri(here::here("R/fiches_stations/css", "logo_OFB_v2.png")),
    style = 'position:absolute; top:0; right:0; width:180px;'
  )
}

```


`r if (knitr::is_html_output()) "" else "\\newpage"`
> ⚠ **Préambule** :<br>
> 
> Cette fiche opérationnelle présente l'évolution des différents indices d'état biologique des cours d'eau étudiés dans le cadre de la Directive Cadre sur l'Eau.<br>  
Sur chaque station suivie en Normandie dans le cadre de la pêche scientifique à l'électricité, trois autres communautés biologiques sont également échantillonnées : macrophytes, macroinvertébrés aquatiques et diatomées.<br>  
Les prélèvements effectués permettent ensuite de calculer les indices d'état biologique suivants : Indice Poisson Rivière (IPR), Indice Biologique Macrophyte en Rivière (IBMR), Indice Macro-invertébrés Multimétrique (I2M2) et Indice Biologique Diatomées (IBD).<br>  
Ces indices sont normalisés, c'est à dire que leur calcul prend en compte des valeurs de référence attendues en situation non impactée. Ils donnent ensuite des résultats sous forme de classes d'état biologique, allant de « Très bon » à « Mauvais ».

```{r chargement_packages, message=FALSE, warning=FALSE, echo = FALSE}
library(tidyverse)
library(sf)
library(ggtext)
library(gt)
library(ggh4x)
library(colorspace)
library(here)
library(glue)
library(ggrepel)
library(tinytex)
```


```{r chargement_donnees, message=FALSE, warning=FALSE, echo = FALSE}
load(here("Data/clean_data", "BDD_etude.rda"))
load(here("Data/clean_data", "results_LMM.rda"))

stations_envt <- readRDS(here("Data/clean_data", "context_stations_complet.rds"))
element_declassant <- readRDS(here("Data/clean_data", "table_element_declassant.rds"))
valeurs_seuils <- readRDS(here("Data/clean_data", "valeurs_seuils_indices.rds"))
```

```{r chargement_fonctions, message=FALSE, warning=FALSE, echo = FALSE}
source(here::here("R", "fun_classe_ecologique.R"))
source(here::here("R/fiches_stations", "fun_table_info_station.R"))
source(here::here("R/fiches_stations", "fun_graph_landuse.R"))
source(here::here("R/fiches_stations", "fun_table_element_declassant.R"))
source(here::here("R/fiches_stations", "fun_graph_lmm.R"))
source(here::here("R/fiches_stations", "fun_graph_metriques.R"))
source(here::here("R/fiches_stations", "fun_carte_localisation.R"))
```


# 1. Informations sur la station
```{r}
a<-carte_station(id_station=params$code_station)

b <-create_table(data=BDD_info_stations,
    id_station = params$code_station)
```

```{r, results='asis'}
if (knitr::is_html_output()) {
  cat('::: {.columns}\n::: {.column width="60%"}\n')
  a
}
```

```{r, results='asis'}
if (knitr::is_html_output()) {
  cat(':::\n::: {.column width="40%"}\n')
  b
}
```

```{r, results='asis'}
if (knitr::is_html_output()) {
  cat(':::\n:::\n')
}
```

```{r, results='asis', echo=FALSE}
if (knitr::pandoc_to("docx")) {

  map_path <- tempfile(fileext = ".png")
  tab_path <- tempfile(fileext = ".png")

  ggplot2::ggsave(map_path, a, width = 6, height = 4)
  gt::gtsave(b, tab_path)

  cat("
|  |  |
|:-----:|:------:|
")
  cat(sprintf("| ![](%s){width=50%%} | ![](%s){width=45%%} |\n",
              map_path, tab_path))
}
```


# 2. Proportions des types d'occupation du sol dans un périmètre de 2,5km autour de la station
```{r occupation_sol, fig.width=8, fig.height=3.5, out.width="60%"}
landuse(data=stations_envt,
        id_station=params$code_station)
```
<br>
<br>

# 3. Etat biologique de la station au cours du temps
```{r Etat_biologique, message=FALSE, out.width="90%",results='asis'}
if (knitr::is_html_output()) {
  tab_element_declassant(
    data = element_declassant,
    id_station = params$code_station)
  }

if (knitr::pandoc_to("docx"))  {
  c <- tab_element_declassant(
    data = element_declassant,
    id_station = params$code_station)
  
  tab2_path <- tempfile(fileext = ".png")
  gt::gtsave(c, tab2_path)

  knitr::include_graphics(tab2_path)
}
```
<br>
<br>
<br>

# 4. Tendance temporelle des indices d'état biologique
```{r Tendances_indices, fig.width=14, fig.height=10, out.width="100%"}
graph_lmm(data=BDD_indices,
          tendances_RCS = valeurs_lmm_RCS,
          tendances_RRP = valeurs_lmm_RRP,
          tendances_stations = valeurs_lmm_station,
          tab_valeurs_seuils=valeurs_seuils,
          id_station= params$code_station)
```
<br>
<br>
<br>

# 5. Evolution des métriques de diversité
<br>
4 métriques de diversité ont été calculées pour chaque compartiment biologique:<br>  
- **Abondance totale** = nombre total d'individus échantillonnés;<br>  
- **Richesse spécifique** = nombre total d'espèces;<br>  
- **Indice de diversité de Shannon** = mesure de la diversité des espèces au sein d’une communauté en prenant en compte la proportion de chaque espèce dans la communauté. Lorsque cet indice est égal à 0, cela signifie que tous les individus appartiennent à la même espèce.<br>  
- **Indice d’équitabilité de Piélou** = mesure de la répartition des espèces au sein d’une communauté donnée. lorsque cet indice est proche 0 ça traduit une dominance de la communauté par une espece, lorsqu'il est proche de 1 ça traduit une distribution des individus uniforme entre toutes les espèces.<br>  

L'abondance des macrophytes est exprimée en % de recouvrement et correspond à la somme des recouvrements spécifiques. Cette valeur peut dépasser 100% car les strates végétales peuvent se chevaucher.<br>  
L'abondance des diatomées est biaisée car les comptages sont arrétés au-delà de 400 individus.

```{r metriques, fig.width=16, fig.height=18, out.width="100%"}
graph_metriques(data=BDD_metriques,
                id_station=params$code_station)
```


