---
title: "Recuperation des stations des réseaux de pêche."
author: "Julia"
date: "2026-02-25"
output: html_document
---

```{r setup, include=FALSE}
knitr::opts_chunk$set(echo = TRUE)
```

Afin de définir un premier périmètre d'étude, nous avons décidé d'étudier les stations échantillonnées par pêche scientifique à l'électricité dans le cadre des suivis DCE en Normandie.

# Installation

## Chargement des packages

```{r chargement_packages, message=TRUE, warning=TRUE}
library(sf)
library(here)
library(tidyverse)
library(readxl)
library(stringr)
```

## Chargement des fonctions

```{r chargement_fonction}
source(here::here("R","fun_typologie.R"))
```

## Chargement et préparation des données

Au sein d'une même station, nous pouvons avoir plusieurs points de prélèvement car en fonction des conditions sur le terrain, il a pu être nécessaire de changer de zone de prélèvement. Ainsi dans notre liste de stations, nous pouvons avoir plusieurs points pour une station avec certains points qui sont notés comme inactifs. Afin d'avoir les données les plus récentes et un suivi plus complet, nous enlevons les stations inactives.

```{r chargement_donnees}
stations_peche <- sf::read_sf(
  "\\\\ad.intra\\dfs\\COMMUNS\\REGIONS\\nor\\DR\\OFB\\SIG\\DR\\IG_METIER\\EAU\\PECHE\\Stations_reseaux.gpkg"
) %>%
  dplyr::filter(Etat == "actif") %>%
  dplyr::select(Code.Station.SANDRE = `Code Station SANDRE`,
                code_sta_pp,
                LIBELLE.SANDRE = `LIBELLE SANDRE`,
                geom)

#Cette base de données va nous permettre de récupérer les typologies
Base_station_active <- read_excel(
  "R:\\LaboHB\\UHBIO_Seulline\\4 - Référentiel station\\Base station active.xlsx",
  sheet = "Base active"
)

load(here("Data/start_data", "resultats_clc_indices_paysages.Rdata")) #métriques paysagères calculées à partir des données Corine Land Cover 2018
load(here("Data/start_data", "resultats_clc_stations.Rdata")) #Surface des types d'occupation du sol calculées à partir des données Corine Land Cover 2018
load(here("Data/start_data", "stations_strahler.Rdata")) #table contenant rang de Strahler des cours d'eau et leur largeur
```


```{r objets_stations}
mes_stations_peche <- stations_peche$Code.Station.SANDRE
mes_sta_pp <- stations_peche$code_sta_pp
```

# Récupérer les typologies des stations

Maintenant nous allons récupérer la typologie des stations. Cette donnée est importante car elle n'est pas toujours prise en compte lors du calcul de l'EQR et les limites des classes d'état écologique peuvent donc varier selon la typologie. 

```{r base_active}
#Réarrangement des données
#Il faut ajouter un "0" devant les codes stations du fichier pour les mettre au format code sandre
Base_station_active$CD_STATION <- as.character(Base_station_active$CD_STATION)
Base_station_active$CD_STATION <- str_pad(
  Base_station_active$CD_STATION,
  width = 8,
  side = "left",
  pad = "0"
)

Base_station_active_clean <- Base_station_active %>%
  filter(CD_STATION %in% mes_stations_peche) %>%
  dplyr::select(
    CD_STATION,
    RESEAU,
    TYPE,
    XL93_DIAT,
    YL93_DIAT,
    XL93_MIV,
    YL93_MIV,
    XL93_MPHY,
    YL93_MPHY
  ) %>%
  rename(Typologie = TYPE)
```


```{r typologies}
# Jointure pour faire correspondre les typologies aux stations de pêche
stations_typologie <- stations_peche %>%
  left_join(Base_station_active_clean,
            by = c("Code.Station.SANDRE" = "CD_STATION")) %>%
  dplyr::select(
    code_sta_pp,
    Code.Station.SANDRE, 
    LIBELLE.SANDRE,      
    Typologie) %>%
  mutate( 
    Typologie_clean = sapply(Typologie, 
                             nettoyage_code), #nettoyer les codes des typologies
    libelle_typologie = sapply(Typologie_clean, #simplifier les typologies: "Tables calcaires" ou "Armoricain"
                               traduire_code)
  )
```

# Récupérer les données d'utilisation des sols pour chaque station

## Modification des tables et jointures

```{r table_donnees_spatiales}
#Table contenant les rangs de strahler et les largeurs de cours d'eau
context_stations <- stations_typologie %>% 
  left_join(stations_strahler %>% 
              st_drop_geometry() %>% 
              dplyr::select(code_sta_pp, GIGE_Sthr, LARGEUR),
            by="code_sta_pp")

# Table contenant les métriques du paysage (diversité, fragmentation, equitabilité...)
resultats_clc_indices_paysages2 <- resultats_clc_indices_paysages %>% 
  filter(clc_type=="n2",
         dist_buffer==2500) %>% 
  pivot_wider(names_from="metric",
              values_from = "value")

context_stations_2 <- context_stations %>% 
  left_join(resultats_clc_indices_paysages2,
            by="code_sta_pp")

#Table contenant les proportions de types de paysages
resultats_clc_stations2 <- resultats_clc_stations %>% 
  filter(typologie=="n2",
         distance_m==2500)

#Jointure finale
context_stations_3 <- context_stations_2 %>% 
  left_join (resultats_clc_stations2,
             by=c("code_sta_pp", 
                  "dist_buffer"="distance_m",
                  "clc_type"="typologie"))
```

# Sauvegarder les tables
```{r sauvegarde_tables}
saveRDS(mes_stations_peche,
        here("Data/clean_data", "mes_stations_peche.rds"))
saveRDS(mes_sta_pp, here("Data/clean_data", "mes_sta_pp.rds")) #nécessaire pour garder les points de prélèvement aspe actifs


saveRDS(stations_typologie,
        here("Data/clean_data", "stations_typologie.rds"))
saveRDS(
  Base_station_active_clean,
  here("Data/clean_data", "Base_station_active_clean.rds")
)

saveRDS(context_stations_3,
        here("Data/raw_data", "context_stations.rds"))
```


