---
title: "Recuperation des stations des réseaux de pêche."
author: "Julia"
date: "2026-02-25"
output: html_document
---

```{r setup, include=FALSE}
knitr::opts_chunk$set(echo = TRUE)
```

Afin de définir un premier périmètre d'étude, nous avons décidé d'étudier les stations échantillonnées par pêche scientifique à l'électricité dans le cadre des suivis DCE en Normandie.

# Installation

## Chargement des packages

```{r chargement_packages, message=TRUE, warning=TRUE}
library(sf)
library(here)
library(tidyverse)
library(readxl)
library(stringr)
```

## Chargement des fonctions

```{r chargement_fonction}
source(here::here("R","fun_typologie.R"))
```

## Chargement et préparation des données

Au sein d'une même station, nous pouvons avoir plusieurs points de prélèvement car en fonction des conditions sur le terrain, il a pu être nécessaire de changer de zone de prélèvement. Ainsi dans notre liste de stations, nous pouvons avoir plusieurs points pour une station avec certains points qui sont notés comme inactifs. Afin d'avoir les données les plus récentes et un suivi plus complet, nous enlevons les stations inactives.

```{r chargement_donnees}
mes_stations_peche <- sf::read_sf(
  "\\\\ad.intra\\dfs\\COMMUNS\\REGIONS\\nor\\DR\\OFB\\SIG\\DR\\IG_METIER\\EAU\\PECHE\\Stations_reseaux.gpkg"
) %>%
  dplyr::filter(Etat == "actif") %>% #sélection des stations actives
  dplyr::select(Code.Station.SANDRE = `Code Station SANDRE`, #sélectionner et renommer les variables
                code_sta_pp,
                LIBELLE.SANDRE = `LIBELLE SANDRE`,
                geom)

#Cette base de données va nous permettre de récupérer les typologies des stations
Base_station_active <- read_excel(
  "R:\\LaboHB\\UHBIO_Seulline\\4 - Référentiel station\\Base station active.xlsx",
  sheet = "Base active"
)

load(here("Data/start_data", "resultats_clc_indices_paysages.Rdata")) #métriques paysagères calculées à partir des données Corine Land Cover 2018
load(here("Data/start_data", "resultats_clc_stations.Rdata")) #Surface des types d'occupation du sol calculées à partir des données Corine Land Cover 2018
load(here("Data/start_data", "stations_strahler.Rdata")) #table contenant rang de Strahler des cours d'eau et leur largeur
```



# Récupérer les typologies des stations

Maintenant nous allons récupérer la typologie des stations. Cette donnée est importante car elle n'est pas toujours prise en compte lors du calcul de l'EQR et les limites des classes d'état écologique peuvent donc varier selon la typologie. 

```{r base_active}
#Réarrangement des données
#Il faut ajouter un "0" devant les codes stations du fichier pour les mettre au format code sandre
Base_station_active$CD_STATION <- str_pad(
  as.character(Base_station_active$CD_STATION),
  width = 8, #longueur du code attendue = 8 caractères
  side = "left", #ajouter les caractères manquants à gauche
  pad = "0" #le caractère ajoité est un 0
)

Base_station_active_clean <- Base_station_active %>%
  filter(CD_STATION %in% mes_stations_peche$Code.Station.SANDRE) %>% #filtrer la table sur les stations étudiées
  #sélection des variables d'interet
  dplyr::select( #sélection des variables d’intérêt
    CD_STATION,
    RESEAU,
    TYPE,
    XL93_DIAT,
    YL93_DIAT,
    XL93_MIV,
    YL93_MIV,
    XL93_MPHY,
    YL93_MPHY
  ) %>%
  rename(Typologie = TYPE)
```

Les codes typologie sont de la forme "M12-A". Ils sont constitués :
* d'une lettre correspondant à la taille du cours d'eau, 
* un nombre correspondant à l'hydroécorégion de niveau 1 (HER 1) 
* une dernière lettre correspondant à l'hydroécorégion de niveau 2 (HER 2).
Ici on va nettoyer les codes des typologies pour garder seulement l'HER 1
```{r typologies}
# Jointure pour faire correspondre les typologies aux stations de pêche
stations_typologie <- mes_stations_peche %>%
  left_join(Base_station_active_clean,
            by = c("Code.Station.SANDRE" = "CD_STATION")) %>%
  dplyr::select(
    code_sta_pp,
    Code.Station.SANDRE, 
    LIBELLE.SANDRE,      
    Typologie) %>%
  mutate( 
    Typologie_clean = sapply(Typologie, 
                             nettoyage_code), #enlever le "-" et la / les lettre(s) qui suit(ent)
    libelle_typologie = sapply(Typologie_clean, #simplifier les typologies en traduisant le nombre: "9"="Tables calcaires" et "12"="Armoricain"
                               traduire_code)
  )
```

# Récupérer les données d'utilisation des sols pour chaque station

## Modification des tables et jointures

```{r table_donnees_spatiales}
#Table contenant les rangs de strahler et les largeurs de cours d'eau
context_stations <- stations_typologie %>% 
  left_join(stations_strahler %>% 
              st_drop_geometry() %>% 
              dplyr::select(code_sta_pp, GIGE_Sthr, LARGEUR),
            by="code_sta_pp")

# Table contenant les métriques du paysage (diversité, fragmentation, equitabilité...)
resultats_clc_indices_paysages2 <- resultats_clc_indices_paysages %>% 
  filter(clc_type=="n2", #on s'intéresse aux classes d'occupation du sol de niveau 2
         dist_buffer==2500) %>% #un rayon de 2,5km autour de la station
  pivot_wider(names_from="metric", #passer au format large
              values_from = "value")

context_stations_2 <- context_stations %>% 
  left_join(resultats_clc_indices_paysages2,
            by="code_sta_pp")

#Table contenant les proportions de types de paysages
resultats_clc_stations2 <- resultats_clc_stations %>% 
  filter(typologie=="n2", #on s'intéresse aux classes d'occupation du sol de niveau 2
         distance_m==2500)  #un rayon de 2,5km autour de la station

#Jointure finale
context_stations_3 <- context_stations_2 %>% 
  left_join (resultats_clc_stations2,
             by=c("code_sta_pp", 
                  "dist_buffer"="distance_m",
                  "clc_type"="typologie"))
```

# Sauvegarder les tables
```{r sauvegarde_tables}
saveRDS(mes_stations_peche,
        here("Data/clean_data", "mes_stations_peche.rds"))

saveRDS(stations_typologie,
        here("Data/clean_data", "stations_typologie.rds"))
saveRDS(
  Base_station_active_clean,
  here("Data/clean_data", "Base_station_active_clean.rds")
)

saveRDS(context_stations_3,
        here("Data/raw_data", "context_stations.rds"))
```


