---
title: "Récupération des données à partir des bases de données Aspe et Naïades"
author: "Julia"
date: "2026-01-22"
output: html_document
---

```{r setup, include=FALSE}
knitr::opts_chunk$set(echo = TRUE)
```

Ce script permet de récupérer les données Aspe depuis la base de données de l'IDG et les données Hydrobio depuis l'API Hubeau.

# Charger les packages

```{r message=FALSE, warning=FALSE}
library(aspe)
library(here)
library(hubeau) #fournit les fonctions pour appeler l'API
library(tidyverse) #contient ggplot2 dplyr, tidyr, readr, purrr, tibble, stringr, forcats
library(sf) #permet de manipuler des données spatiales
library(lubridate) #permet de manipuler les formats de dates
```

# Récupérer les données Aspe

## 1. Importer la base de données de l'IDG (Infrastructure de Données Géographiques)

```{r}
# connexion à l'IDG
aspe_db <- imp_connecter_aspe_idg()
```

```{r}
# importation des tables de la base aspe 
imp_importer_aspe_idg(aspe_db)
```

## 2. Sauvegarder les données au format .Rdata dans notre répertoire

```{r}
# Sauvegarder le résutat au format .Rdata
export_tables_rdata( "../Data/raw_data")
```

# Récupérer les données Hydrobio

L'API hydrobiologie développée par Hub'Eau donne accès à trois tables provenant de la base de données NAIADES:

-   stations

-   indices

-   taxons

Pour récupérer les données, nous allons utiliser des fonctions définies dans le fichier "fun_get_data_hydrobio.R" qui se trouve dans notre répertoire de travail.

## Installation

### Chargement des fonctions

```{r}
source(here::here("R","fun_get_data_hydrobio.R"))
```

### Chargement des données

```{r}
mes_stations_peche<- readRDS(here("Data/clean_data", 
                                  "mes_stations_peche.rds")) #contient les 92 stations qui nous intéressent
```

### Définition des paramètres nécessaires au fonctionnement des fonctions

```{r message=FALSE}
code_departement <- c("14", "27", "28", "76", "61", "50") #Départements qui nous intéressent

code_indice <- c(`I2M2` = 7613,
                 `IBMR` = 2928,
                 `IBD` = 5856) 

code_eqb <- c(
              `Diatomées` = 10, 
              `Macroinvertébrés` = 13,
              `Macrophytes` = 27 ) #Un vecteur nommé de codes d'éléments de qualité biologique.

annee_depart <- 2007
```

## 1. Télécharger les données des stations hydrobiologiques

```{r}
stations_hydrobio <- telecharger_stations(code_departement, mes_stations_peche)
```

## 2. Télécharger les indices des stations hydrobiologiques

A présent, nous allons accéder à la table "indices" pour récupérer les indices disponibles pour chaque stations. On utilise les même paramètres définis précédemment.

Le téléchargement à été fait en deux temps. Dans un premier temps les données relatives aux indices I2M2, IBD et IBMR ont été stockées dans le dataframe indices_hydrobio.

```{r}
indices_hydrobio <- telecharger_indices(code_departement,
                                        mes_stations_peche,
                                        liste_indice = code_indice,
                                        annee_depart) %>%
  group_by(libelle_indice, annee, code_qualification)
```


## 3. Télécharger les listes faunistiques et floristiques

Le téléchargement prend du temps car il y a énormément de données. Il est important de bien choisir l'année de départ pour limiter le temps de téléchargement.

```{r}
taxons_hydrobio <- telecharger_listes( code_departement, 
                                       mes_stations_peche, 
                                       code_eqb, 
                                       annee_depart)
```

## Sauvegarder les données au format Rdata dans notre répertoire

```{r}
save(stations_hydrobio,
     indices_hydrobio,
     taxons_hydrobio,
     file = "../Data/raw_data/hydrobio_data.rda")
```
