---
title: "Récupération des algorithmes SEEE pour calculer les métriques"
author: "Julia"
date: "2026-03-23"
output: html_document
---

```{r setup, include=FALSE}
knitr::opts_chunk$set(echo = TRUE)
```

Ce script permet de récupérer les algorithmes du Système d'évaluation de l'état des eaux (EEE, https://seee.eaufrance.fr/) et de calculer les indices d'état biologiques ainsi que leurs métriques.

# Installation
##Chargement des packages
```{r message=FALSE, warning=FALSE}
library(tidyverse)
library(SEEEapi)
library(sf) #permet de manipuler des données spatiales
library(lubridate)
library(here)
```

## Chargement des données
```{r}
load(here("Data/raw_data", "hydrobio_data.rda"))
Base_station_active <- readRDS(here("Data/clean_data", 
                                    "Base_station_active_clean.rds")) #contient des informations supplémentaires du labo Hydrobio
stations_typologie <- readRDS(here("Data/clean_data","stations_typologie.rds"))
```

# Récupérer les algorithmes SEEE
```{r}
# SEEEapi::get_algo(
#     indic = "EBio_CE_2018",
#     version = "1.0.1",
#     dir_algo = "../R/algo_seee"
#   )
# 
# SEEEapi::get_algo(
#     indic = "IBMR",
#     version = "1.2.1",
#     dir_algo = "../R/algo_seee"
#   )
# 
# SEEEapi::get_algo(
#     indic = "I2M2",
#     version = "1.0.6",
#     dir_algo = "../R/algo_seee"
#   )
# 
# SEEEapi::get_algo(
#     indic = "IBD",
#     version = "1.3.0",
#     dir_algo = "../R/algo_seee"
#   )
# 
# SEEEapi::get_algo(
#     indic = "IPR",
#     version = "1.0.3",
#     dir_algo = "../R/algo_seee"
#   )
```

# Formatage des données pour le SEEE

## 1.Données stations
Le SEEE requiert les informations suivantes pour chaque station :
 - CODE_STATION : code de la station
 - TYPO_NATIONALE : type de cours d'eau
 - TG_BV : présence de très grands bassins versants (>10 000 km²)
 - PERIODE_DEBUT et PERIODE_FIN : années de début et fin pour le calcul
```{r}
stations_clean <- stations_hydrobio %>%
  dplyr::select(
    -uri_station_hydrobio,
    -code_masse_eau,
    -libelle_masse_eau,
    -geometry
  ) %>% 
  left_join(Base_station_active %>% dplyr::select(CD_STATION, Typologie),
            by=c("code_station_hydrobio"="CD_STATION"))
```

```{r}
stations_seee <- stations_clean %>% 
  st_drop_geometry() %>% 
  dplyr::transmute(
    CODE_STATION = code_station_hydrobio,
    TYPO_NATIONALE = Typologie,
    # Détection des très grands cours d'eau (préfixe TG dans la typologie)
    # Cette information est nécessaire pour le calcul de l'IBD
    TG_BV = Typologie %>% 
      stringr::str_detect(pattern = "TG") %>%
      stringr::str_replace_all(pattern = 'TRUE', replacement = "OUI") %>% 
      stringr::str_replace_all(pattern = 'FALSE', replacement = "NON"),
    PERIODE_DEBUT = lubridate::year(date_premier_prelevement),
    PERIODE_FIN = lubridate::year(date_dernier_prelevement)
  ) %>%
  # Suppression des stations sans typologie (pas de calcul possible)
  dplyr::filter(!is.na(TYPO_NATIONALE)) %>%
  # Création d'une ligne par année de données
  dplyr::rowwise() %>%
  dplyr::mutate(ANNEE = list(seq(PERIODE_DEBUT, PERIODE_FIN))) %>%
  dplyr::ungroup() %>%
  tidyr::unnest(ANNEE) %>%
  dplyr::select(CODE_STATION, TYPO_NATIONALE, TG_BV, PERIODE_DEBUT = ANNEE, PERIODE_FIN = ANNEE)
```

## 2.Données indices

Les données sont caractérisées par un niveau de qualité. Ici nous choisissons de travailler sur les données "correctes" et "non définissables", qui correspondent aux code "1" et "0".

```{r}
indices_clean <- indices_hydrobio %>%
  filter(code_qualification %in% c("0", "1"))  %>%
  mutate(libelle_indice=case_when(
    str_detect(libelle_indice,"Macrophytique")~"IBMR",
    str_detect(libelle_indice,"IBD") ~"IBD",
    str_detect(libelle_indice, "I2M2") ~"I2M2",
    TRUE ~ NA_character_
  )) %>% 
  ungroup()
```

Le SEEE requiert un format spécifique pour les données d'entrée :
- CODE_OPERATION : identifiant unique du prélèvement
- CODE_STATION : code de la station
- DATE : date du prélèvement au format JJ/MM/AAAA
- CODE_PAR : code de l'indice
- LIB_PAR : libellé de l'indice
- RESULTAT : valeur de l'indice
```{r}
indices_seee <- indices_clean %>% 
  dplyr::transmute(
    CODE_OPERATION = code_prelevement,
    CODE_STATION = code_station_hydrobio,
    DATE = date_prelevement %>% 
      format(format = "%d/%m/%Y"),
    CODE_PAR = code_indice,
    LIB_PAR = libelle_indice,
    RESULTAT = resultat_indice
  ) %>% 
  dplyr::bind_rows(
    indices_clean %>% 
      dplyr::filter(code_indice == 7036) %>% 
      dplyr::transmute(
        CODE_OPERATION = code_prelevement,
        CODE_STATION = code_station_hydrobio,
        DATE = date_prelevement %>% 
          format(format = "%d/%m/%Y")) %>% 
      dplyr::distinct() %>% 
      dplyr::mutate(
        CODE_PAR = "NA",
        LIB_PAR = "ALT",
        RESULTAT = 200
      )) %>% 
  dplyr::mutate(
    LIB_PAR = ifelse(CODE_PAR == 7036, "IPR", LIB_PAR))
```

# Calcul de l'état biologique avec la méthode 2018

Le calcul de l'état biologique se fait en plusieurs étapes :
 1. Calcul des EQR (Ecological Quality Ratio) pour chaque indice
 2. Attribution des classes de qualité selon les seuils spécifiques à chaque type de cours d'eau
Les classes sont : Très bon, Bon, Moyen, Médiocre, Mauvais


## Calcul des résultats de chaque indice
```{r}
as.tbl <- function(x) tibble::as_tibble(x)
```


```{r}
etat_bio <- (SEEEapi::calc_indic(
    indic = "EBio_CE_2018",
    version = "1.0.1",
    locally = TRUE,
    dir_algo = "../R/algo_seee",  
    data = list(
      stations_seee,
      indices_seee %>%
        dplyr::filter(CODE_PAR == 5856),
      indices_seee  %>% 
        dplyr::filter(CODE_PAR == 2928),
      indices_seee %>%
        dplyr::filter(CODE_PAR == 7613),
      indices_seee %>%
        dplyr::filter(CODE_PAR  %in% c("NA", "7036") ) %>%
        dplyr::arrange(CODE_STATION, CODE_OPERATION, CODE_PAR)
    )
   )$result)%>%
  dplyr::filter(!is.na(RESULTAT)) %>%
  dplyr::select(
    code_station_hydrobio = CODE_STATION,
    annee = PERIODE_DEBUT,
    code_indice = CODE_PAR,
    libelle_indice = LIB_PAR,
    resultat_indice_SEEE = RESULTAT,
    eqr_indice = EQR,
    classe_indice_SEEE = CLASSE
  ) %>%
  dplyr::mutate(
    dplyr::across(c(resultat_indice_SEEE, eqr_indice, annee), as.numeric)
  )
```

```{r}
etat_bio <- etat_bio %>%
  mutate(libelle_indice=case_when(
    str_detect(libelle_indice,"IBMR")~"IBMR",
    str_detect(libelle_indice,"Diat") ~"IBD",
    str_detect(libelle_indice, "Invert") ~"I2M2",
    TRUE ~ NA_character_
  ),
  eqr_indice = pmin(eqr_indice, 1)) %>% 
  ungroup() %>% 
  left_join(stations_typologie %>%  
              dplyr::select(code_sta_pp, Code.Station.SANDRE),
            by=c("code_station_hydrobio"="Code.Station.SANDRE"))
```


## Extraction des paramètres de classification pour chaque indice
 Les paramètres sont stockés dans des fichiers CSV dans les dossiers des algorithmes
 du SEEE. Ils contiennent les valeurs de référence et les seuils de classification
 pour chaque type de cours d'eau.

### Identification des fichiers de paramètres
Les fichiers sont stockés dans le dossier de l'algorithme EBio_CE_2018 v1.0.1
et contiennent les paramètres pour chaque indice (IBD, IBMR, I2M2, IPR)
```{r}
fichiers_parametres <- list.files(
  path = "../R/algo_seee/EBio_CE_2018/1.0.1",
  pattern = "params",
  full.names = TRUE
)
```

### Extraction des noms des indices à partir des noms de fichiers
Les noms des indices sont extraits des noms de fichiers en supprimant
le chemin du dossier et l'extension .csv
```{r}
noms_indices_param <- fichiers_parametres %>%
  stringr::str_remove(
    pattern = "../R/algo_seee/EBio_CE_201\\d/1.0.1/EBio_CE_201\\d_params_"
) %>%
  stringr::str_remove(
    pattern = ".csv"
  )
```


### Import et formatage des valeurs seuils pour chaque indice
Les valeurs seuils sont spécifiques à chaque indice et type de cours d'eau
Elles permettent de calculer les EQR et d'attribuer les classes de qualité
Les fichiers CSV utilisent la virgule comme séparateur décimal
Structure des fichiers :
- TYPO_NATIONALE : type de cours d'eau
- TG_BV : présence de très grands bassins versants (>10 000 km²) pour l'IBD
- REFERENCE : valeur de référence pour le calcul de l'EQR
- MINIMUM : valeur minimale pour le calcul de l'EQR (IBD uniquement)
- TRES_BON, BON, MOYEN, MEDIOCRE, MAUVAIS : seuils de classification

```{r}
valeurs_seuils <- fichiers_parametres  %>% 
  purrr::map(
    function(x) {
      vroom::vroom(file = x, locale = vroom::locale(decimal_mark = ","))
    }
  ) %>%
  purrr::set_names(noms_indices_param)
```


###Extraction des paramètres nécessaires au calcul des EQR (Ecological Quality Ratio)
L'EQR est un indicateur normalisé permettant de comparer les résultats entre
différents types de cours d'eau.

Pour chaque indice, on extrait les paramètres nécessaires au calcul :
- IBD (code 5856) :
   * Valeurs de référence et minimales spécifiques à chaque type de cours d'eau
   * Prise en compte de la présence de très grands bassins versants (>10 000 km²)
- IBMR (code 2928) :
   * Valeurs de référence spécifiques à chaque type de cours d'eau

```{r}
parametres_eqr <- c("IBD", "IBMR") %>%
  purrr::map(
    function(i) {
      if (i == "IBD") {
        # Pour l'IBD, on prend en compte la présence de très grands bassins versants
        params <- valeurs_seuils[[i]] %>%
          dplyr::distinct(TYPO_NATIONALE, TG_BV, REFERENCE, MINIMUM)
      }

      if (i %in% c("IBG-DCE", "MGCE", "IBMR")) {
        # Pour les autres indices, seule la typologie et la valeur de référence sont prises en compte
        params <- valeurs_seuils[[i]] %>%
          dplyr::distinct(TYPO_NATIONALE, REFERENCE)
      }

      params
    }
  ) %>%
  # Association des paramètres avec les codes des indices
  # - 5856 : IBD (Indice Biologique Diatomées)
  # - 2928 : IBMR (Indice Biologique Macrophytique en Rivière)
  purrr::set_names(c(5856, 2928))
```


### Transformation des valeurs seuils pour chaque indice
Les tableaux de seuils sont transformés pour avoir une structure commune :
 - TYPO_NATIONALE : type de cours d'eau
 - classe : classe de qualité (TRES_BON, BON, MOYEN, MEDIOCRE, MAUVAIS)
 - seuil_bas et seuil_haut : bornes de la classe de qualité

Le traitement est différent selon l'indice :
 - IPR : les seuils sont des valeurs brutes, plus la valeur est élevée,
         plus la qualité est mauvaise
 - Autres indices : les seuils sont des EQR, plus la valeur est élevée,
                   plus la qualité est bonne
```{r}
for (x in noms_indices_param) {
  print(x)
  if (x == "IPR") {
    # Pour l'IPR, les seuils sont des valeurs brutes
    # Les seuils sont différents selon l'altitude mais seuls les seuils
    # de basse altitude sont utilisés en Île-de-France
    valeurs_seuils$IPR <- valeurs_seuils$IPR %>%
      dplyr::mutate(
        # Utilisation des seuils de basse altitude si les seuils
        # ne sont pas spécifiés pour le type de cours d'eau
        bon = ifelse(is.na(BON), BASSE_ALTITUDE, BON)
      ) %>%
      dplyr::select(TYPO_NATIONALE, TRES_BON, BON = bon, MOYEN, MEDIOCRE, MAUVAIS) %>%
      # Transformation en format long pour avoir une ligne par classe
      tidyr::pivot_longer(
        cols = -TYPO_NATIONALE,
        names_to = "classe", values_to = "seuil_haut"
      ) %>%
      # Complète les bornes basses des classes
      dplyr::mutate(
        seuil_bas = ifelse(classe == "TRES_BON", 0, dplyr::lag(seuil_haut))
      )
  } else {
    if (x == "IBD") {
      # Pour l'IBD, les seuils sont des EQR et dépendent de la présence
      # de très grands bassins versants
      valeurs_seuils$IBD <- valeurs_seuils$IBD %>%
        dplyr::select(TYPO_NATIONALE, TG_BV, TRES_BON, BON, MOYEN, MEDIOCRE, MAUVAIS) %>%
        # Transformation en format long pour avoir une ligne par classe
        tidyr::pivot_longer(
          cols = -c(TYPO_NATIONALE, TG_BV),
          names_to = "classe", values_to = "seuil_bas"
        ) %>%
        # Complète les bornes hautes des classes
        dplyr::mutate(
          seuil_haut = ifelse(classe == "TRES_BON", 1, dplyr::lag(seuil_bas))
        )
    } else {
      # Pour les autres indices (IBMR, IBG-DCE, MGCE), les seuils sont des EQR
      # et ne dépendent que du type de cours d'eau
      valeurs_seuils[[x]] <- valeurs_seuils[[x]] %>%
        dplyr::select(TYPO_NATIONALE, TRES_BON, BON, MOYEN, MEDIOCRE, MAUVAIS) %>%
        # Transformation en format long pour avoir une ligne par classe
        tidyr::pivot_longer(
          cols = -c(TYPO_NATIONALE),
          names_to = "classe", values_to = "seuil_bas"
        ) %>%
        # Complète les bornes hautes des classes
        dplyr::mutate(
          seuil_haut = ifelse(classe == "TRES_BON", 1, dplyr::lag(seuil_bas))
        )
    }
  }
}

```

## Association des valeurs seuils avec les stations
Pour chaque station, on associe les valeurs seuils correspondant à son type
de cours d'eau et à la présence de très grands bassins versants

### Traitement spécifique pour l'IBD qui dépend de la présence de très grands
bassins versants (TG_BV)

```{r}
valeurs_seuils_stations <- stations_seee %>%
  sf::st_drop_geometry() %>%
  dplyr::distinct(CODE_STATION, TYPO_NATIONALE, TG_BV) %>%
  dplyr::mutate(indice = "IBD") %>%
  dplyr::left_join(
    valeurs_seuils$IBD,
    by = c("TYPO_NATIONALE", "TG_BV")
  )
```

### Ajout des valeurs seuils pour les autres indices
Pour les autres indices (IBMR, IBG-DCE, MGCE, IPR), les seuils ne dépendent
que du type de cours d'eau
```{r warning=FALSE}
for (i in noms_indices_param) {
  if (i != "IBD") {
    valeurs_seuils_stations <- dplyr::bind_rows(
      valeurs_seuils_stations,
      stations_seee %>%
        sf::st_drop_geometry() %>%
        dplyr::distinct(CODE_STATION, TYPO_NATIONALE, TG_BV) %>%
        dplyr::mutate(indice = i) %>%
        dplyr::left_join(
          valeurs_seuils[[i]],
          by = c("TYPO_NATIONALE")
        )
    )
  }
}
```

### Correction des seuils hauts
Si le seuil bas n'est pas disponible (NA), le seuil haut est également mis à NA
```{r}
valeurs_seuils_stations <- valeurs_seuils_stations %>%
  dplyr::mutate(
    seuil_haut = ifelse(is.na(seuil_bas), NA, seuil_haut)
  )
```

# Enregistrer les données

```{r}
valeurs_seuils_indices <- valeurs_seuils_stations %>% 
  filter(!indice %in% c("MGCE","IBG-DCE")) %>% 
  mutate( classe= case_when(
    classe=="BON" ~"Bon",
    classe=="MAUVAIS" ~"Mauvais",
    classe=="MEDIOCRE" ~"Médiocre",
    classe=="MOYEN" ~"Moyen",
    classe=="TRES_BON" ~"Très bon",
    TRUE ~ classe
  ),
  couleur= case_when(
    classe== "Très bon" ~ "#2b83ba",
    classe=="Bon" ~ "lightgreen",
    classe=="Moyen" ~ "yellow",
    classe=="Médiocre" ~ "orange",
    classe=="Mauvais" ~"red",
    TRUE ~NA_character_
  )
  ) %>% 
  left_join(indices_hydrobio %>%  
              ungroup() %>% 
              dplyr::select(code_station_hydrobio, libelle_station_hydrobio) %>% 
              distinct(code_station_hydrobio, libelle_station_hydrobio),
            by=c("CODE_STATION"="code_station_hydrobio")) %>% 
  left_join(stations_typologie %>%  
              dplyr::select(code_sta_pp, Code.Station.SANDRE),
            by=c("CODE_STATION"="Code.Station.SANDRE"))
```

```{r}
saveRDS(valeurs_seuils_indices, here("Data/clean_data","valeurs_seuils_indices.rds"))
saveRDS(etat_bio, here("Data/clean_data","indices_hydrobio_SEEE.rds"))
```


