---
title: "Construction du jeux de données ASPE"
author: "Julia"
date: "2026-01-23"
output: html_document
---

```{r setup, include=FALSE}
knitr::opts_chunk$set(echo = TRUE)
```

Ce script permet de construire le jeu de données rassemblant les informations de pêche scientifique à l'électricité.

# Installation

## Chargement des packages

```{r message=FALSE, warning=FALSE}
library(aspe)
library(aspeCQFD)
library(tidyverse) #contient ggplot2 dplyr, tidyr, readr, purrr, tibble, stringr, forcats
library(stringr)
library(here)
```

## Chargement des données issues de la base Aspe

```{r}
data_aspe <- misc_nom_dernier_fichier(repertoire="../Data/raw_data", pattern="^tables") 
#Permet de sélectionner les données téléchargées le plus récemment
load(data_aspe)
```

## Chargement de nos stations d'étude

```{r}
mes_stations_peche<- readRDS(here("Data/clean_data", "mes_stations_peche.rds"))
stations_typologie <- readRDS(here("Data/clean_data", "stations_typologie.rds"))
context_stations <- readRDS(here("Data/raw_data", "context_stations.rds"))
```

## Mise en correspondance des tables principales

Création d'une "passerelle" qui met en correspondance les identifiants des tables principales de la base

```{r}
passerelle <- aspe::mef_creer_passerelle()
```

# Données environnementales
On commence par récupérer les données environnementales de chaque stations.
```{r}
context <- passerelle %>%
  mef_ajouter_dept() %>% #ajouter départements
  mef_ajouter_codes_sandre_pp() %>% #ajouter code des points de prélèvement
  filter(sta_code_sandre %in% mes_stations_peche$Code.Station.SANDRE, #filtrer sur les codes stations
         code_sta_pp %in% mes_stations_peche$code_sta_pp) %>% #filtrer sur les codes prélèvement pour garder les stations actives
  mef_ajouter_ope_env() %>% #ajouter les données environnemenatales
  dplyr::select(-sta_id,
                -pop_id,
                -code_sandre_pp,
                -ope_id,
                -pre_id,
                -lop_id,
                -largeur,
                -profondeur) %>%
  distinct() %>%#supprimer les doublons
  group_by(sta_code_sandre) %>%
  summarise(
    #garder une ligne par station
    across(
      where(is.numeric),
      \(x) median(x, na.rm = TRUE) #si plusieurs données numériques différentes pour une station, on prend la médiane
    ),
    across(
      where(~ !is.numeric(.x)),
      #si plusieurs chaines de caractère différentes pour une station, on prend la première
      \(x) first(x)
    ),
    .groups = "drop"
  )
```

## Jointure avec la table contenant les données d'utilisation du sol créée dans le script 001
```{r}
context_stations_complet  <- context_stations %>%
  dplyr::select(-Code.Station.SANDRE, -LIBELLE.SANDRE) %>% 
  left_join(context, by = "code_sta_pp") %>% #jointure sur les codes des points de prélèvement
  dplyr::select(
    #on sélectionne les varible selon l'ordre dans lequel on veut qu'elles apparaissent
    sta_code_sandre,
    code_sta_pp,
    sta_libelle_sandre,
    dept,
    sta_coordonnees_x,
    sta_coordonnees_y,
    #puis on selectionne toutes les autres variables dans n'importe quel ordre
    everything() 
  )
```


# Données piscicoles

## Définition des paramètres

Nous allons définir des paramètres qui vont nous permettre de simplifier les codes lors de la construction de notre jeux de données

```{r}
code_departement <- c("14","27","28","76", "61","50") #Départements qui nous intéressent

mes_reseaux <- c("RCS – Réseau de Contrôle de Surveillance", # Réseaux de pêches
                 "RRP – Réseau de Référence Pérenne",
                 "RHP – Réseau Hydrobiologique Piscicole")

annee_depart <- 2007
annee_fin <- 2024
```


## Création de la base aspe_nor rassemblant toutes les données qui vont nous interesser

Pour alléger les requêtes, on commence par sélectionner les départements correspondant à notre étude. Puis on ajoute les dates des opérations, la qualification des données, le libelle SANDRE des stations ainsi que les réseaux de pêche.


```{r}
aspe_nor <- passerelle %>% 
  mef_ajouter_dept() %>% #ajouter les départements
  filter(dept %in% code_departement)%>%#Sélection des 5 départements normands 
  mef_ajouter_ope_date() %>%#on ajoute les dates
  mef_ajouter_qualification()%>% #ajout de la qualification des données (correcte/incorrecte)
  mef_ajouter_codes_sandre_pp() %>% #ajouter les codes des points de prélèvement
  mef_ajouter_ipr()%>% #Ajouter les valeurs ipr
  mef_ajouter_metriques() %>% #ajouter les résultats des métriques constitutives de l'IPR
  mef_ajouter_objectif() %>%  #ajouter les réseaux de pêche
  filter(obj_libelle %in% mes_reseaux) %>% 
  mef_ajouter_intervenants() %>%
  mef_ajouter_type_prelevement() %>% #ajouter le type de prélèvement (pêche par passages, pêche par point, pêche par ambiance,...)
  mef_ajouter_passage() %>% #ajouter le numéro de passage
  mef_ajouter_lots() %>%  #ajouter les identifiants de lots de poissons
  mef_ajouter_esp() %>%  #ajouter les listes taxonomiques
  mef_ajouter_type_lot() %>%  #ajouter les types de lots
  mef_ajouter_surf_calc() #ajouter la surface d'échantillonnage
```

Filtrer les données pour garder seulement nos stations et la période qui nous intéresse.

```{r}
aspe_nor <- aspe_nor %>%
  filter(
    sta_code_sandre %in% mes_stations_peche$Code.Station.SANDRE,
    code_sta_pp %in% mes_stations_peche$code_sta_pp,
    annee >= annee_depart,
    annee <= annee_fin,
    niq_libelle == "Correcte") %>% #on garde les données qualifiées de "correctes"
  mutate(
    sta_libelle_sandre = str_to_sentence(str_to_lower(sta_libelle_sandre)), #enlever les majuscules dans les libelle_station
    operateur_peche= case_when ( 
      str_detect(operateur_peche,"OFB") ~ "OFB",
      TRUE ~  "Prestataire"
    ),
    obj_libelle= case_when( #simplifier le nom des réseau en gardant seulement l'acronyme
      str_detect(obj_libelle, "RRP") ~ "RRP", 
      str_detect(obj_libelle, "RCS") ~ "RCS", 
      str_detect(obj_libelle, "RHP") ~ "RHP", 
      TRUE ~ NA_character_
    )
  ) %>%
  distinct() #supprimer les doublons
```


Récupérer et ajouter les coordonnées des points de prélèvement

```{r}
point_prelevement_selection <- point_prelevement %>% 
 dplyr::select (pop_id, #identifiant du points de prélèvement
                pop_coordonnees_x, #coordonnées x
                pop_coordonnees_y, #coordonnées y
                pop_bas_id) #identifiant du bassin versant 

#Jointures
aspe_nor <- aspe_nor %>% 
  #ajouter info sur les points de prélèvement
  left_join(point_prelevement_selection, 
            by="pop_id") %>% #effectuer la jointure sur l'identifiant du point de prélèvement
  
  #ajouter info sur l'opération IPR (version du script utilisée pour le calcul)
  left_join(operation_ipr %>%
              dplyr::select(opi_ope_id,
                            opi_version_script),
            by=c("ope_id"="opi_ope_id")) %>% 
  
  #ajouter info sur le bassin versant
  left_join(ref_bassin %>% 
              select(bas_id, bas_libelle_sandre),
            by=c("pop_bas_id"="bas_id"))
```

Certaines stations ont plusieurs appartenances réseau, on va donc fair=e une règle de décision permettant d'associer un seul réseau par station.
Nous avons choisi de retirer les stations appartenant au réseau de pêche RHP car trop peu de données étaient disponibles.
```{r}
#Compter le nombre d'appartenances réseaux par station
aspe_reseaux_stations <- aspe_nor %>% 
  group_by(sta_code_sandre) %>% 
  summarise(
    nb_reseaux = n_distinct(obj_libelle),
    contient_RHP = "RHP" %in% obj_libelle,
    contient_RRP = "RRP" %in% obj_libelle,
    contient_RCS = "RCS" %in% obj_libelle
  )
```

```{r}
#Liste des stations RRP
mes_stations_RRP <- aspe_reseaux_stations %>%
  filter(contient_RRP==TRUE ) %>% #on sélectionne les stations qui ont au moins une fois RRP parmi leur appartenance réseaux
  group_by(sta_code_sandre) %>% 
  pull(sta_code_sandre) %>% #récupérer la liste des stations RRP
  unique()

#Liste des stations RCS
mes_stations_RCS <- aspe_reseaux_stations %>%
  filter(contient_RCS==TRUE & contient_RRP==FALSE ) %>% #sélectionne rles stations qui ne sont jamais RRP et qui ont au moins une fois été RCS
  group_by(sta_code_sandre) %>% 
  pull(sta_code_sandre) %>% #récupérer la liste des stations RCS
  unique()

#Liste des stations sans RHP
mes_stations_peche_sans_RHP <- aspe_reseaux_stations %>%
  filter(!(contient_RHP==TRUE & contient_RRP==FALSE & contient_RCS==FALSE )) %>% #sélectionne les stations qui n'ont jamais étét uniquement RHP
  group_by(sta_code_sandre) %>% 
  pull(sta_code_sandre) %>% #récupérer la liste des stations qui ne sont pas RHP
  unique()
```


```{r}
#sauvegarder les données
saveRDS(mes_stations_peche_sans_RHP, here("Data/clean_data","mes_stations_sans_RHP.rds"))
saveRDS(mes_stations_RCS, here("Data/clean_data","mes_stations_RCS.rds"))
saveRDS(mes_stations_RRP, here("Data/clean_data","mes_stations_RRP.rds"))
```


## Ajouter la typologie des stations, contenue dans une autre table

```{r}
aspe_nor2 <- aspe_nor %>% 
  left_join(stations_typologie %>% select(-code_sta_pp),
            by=c("sta_code_sandre"="Code.Station.SANDRE") ) %>% 
  #Garder seulement une appartenance réseau par station, en utilisant les objets créés précédemment
  mutate(obj_libelle = case_when(
    sta_code_sandre %in% mes_stations_RRP ~ "RRP",
    sta_code_sandre %in% mes_stations_RCS ~ "RCS",
    TRUE ~ obj_libelle
  ))
```

## Création de la base aspe_stations 
```{r}
aspe_stations<-aspe_nor2%>%
  select(dept,
         sta_code_sandre,
         code_sta_pp,
         sta_libelle_sandre,
         sta_coordonnees_x,
         sta_coordonnees_y,
         obj_libelle,
         bas_libelle_sandre,
         Typologie,
         Typologie_clean,
         libelle_typologie
         ) %>% 
    distinct() #enlever les doublons 

```


## Création de la base aspe_indices rassemblant les données IPR, les métriques par années et par station

```{r}
aspe_indices<-aspe_nor2%>%
 dplyr::select(
    -pre_id,
    -lop_id,
    -tyl_id,
    -tlo_id,
    -tpe_libelle,
    -pas_numero,
    -lop_effectif,
    -esp_code_alternatif,
    -esp_id,
    -esp_nom_commun,
    -esp_nom_latin,
    -tyl_libelle,
    -ends_with("theorique"),
    -ends_with("observe"),
    -ner,
    -nel,
    -nte,
    -dit,
    -dio,
    -dii,
    -dti,
    -ope_int_id_operateur_peche,
    -ope_int_id_commanditaire,
    -ope_int_id_validation_technique,
    -commanditaire,
    -validation_technique,
    -operateur_ofb,
    -commanditaire_ofb,
    -validation_ofb,
    -LIBELLE.SANDRE,
    -geom
  ) %>% 
  distinct() %>%  #enlever les doublons 
  #ajouter la classe d'état biologique associée au résultat d'IPR
  left_join(classe_ipr %>%
              dplyr::select(cli_id, 
                            cli_borne_inf,
                            cli_borne_sup),
            by="cli_id")
```

```{r}
aspe_metriques<-aspe_nor2%>%
 dplyr::select(
    -pre_id,
    -lop_id,
    -tyl_id,
    -tlo_id,
    -tpe_libelle,
    -pas_numero,
    -ipr,
    -cli_id,
    -cli_libelle,
    -ends_with("theorique"),
    -ner,
    -nel,
    -nte,
    -dit,
    -dio,
    -dii,
    -dti,
    -lop_effectif,
    -esp_code_alternatif,
    -esp_id,
    -esp_nom_commun,
    -esp_nom_latin,
    -tyl_libelle,
    -ope_int_id_operateur_peche,
    -ope_int_id_commanditaire,
    -ope_int_id_validation_technique,
    -commanditaire,
    -validation_technique,
    -operateur_ofb,
    -commanditaire_ofb,
    -validation_ofb,
    -LIBELLE.SANDRE,
    -geom
  ) %>% 
  distinct() #enlever les doublons 
```

## Création de la base aspe_taxo rassemblant les données relatives aux espèces et leurs effectifs

```{r}
aspe_taxo <- aspe_nor2 %>%
 dplyr::select(
    -ipr,
    -cli_id,
    -cli_libelle,
    -ends_with("theorique"),
    -ends_with("observe"),
    -ner,
    -nel,
    -nte,
    -dit,
    -dio,
    -dii,
    -dti,
    -obj_id,
    -ope_int_id_operateur_peche,
    -ope_int_id_commanditaire,
    -ope_int_id_validation_technique,
    -commanditaire,
    -validation_technique,
    -operateur_ofb,
    -commanditaire_ofb,
    -validation_ofb,
    -LIBELLE.SANDRE,
    -geom
  ) %>%
  distinct() #enlever les doublons
```


# Sauvegarder sous forme de .Data

```{r}
save(context_stations_complet,
     aspe_stations,
     aspe_indices,
     aspe_metriques,
     aspe_taxo,
     file = "../Data/clean_data/aspe_clean_data.rda")
```
