---
title: "Construction du jeux de données ASPE"
author: "Julia"
date: "2026-01-23"
output: html_document
---

```{r setup, include=FALSE}
knitr::opts_chunk$set(echo = TRUE)
```

Ce script permet de construire le jeu de données rassemblant les informations de pêche.

# Installation

## Chargement des packages

```{r message=FALSE, warning=FALSE}
library(aspe)
library(aspeCQFD)
library(tidyverse) #contient ggplot2 dplyr, tidyr, readr, purrr, tibble, stringr, forcats
library(stringr)
library(here)
```

## Chargement des données issues de la base Aspe

```{r}
data_aspe <- misc_nom_dernier_fichier(repertoire="../Data/raw_data", pattern="^tables") 
#Permet de sélectionner les données téléchargées le plus récemment
load(data_aspe)
```

## Chargement de nos stations d'étude

```{r}
mes_stations_peche<- readRDS(here("Data/clean_data", "mes_stations_peche.rds"))
mes_sta_pp <- readRDS(here("Data/clean_data", "mes_sta_pp.rds"))
stations_typologie <- readRDS(here("Data/clean_data", "stations_typologie.rds"))
context_stations <- readRDS(here("Data/raw_data", "context_stations.rds"))
```

## Mise en correspondance des tables principales

Création d'une "passerelle" qui met en correspondance les identifiants des tables principales de la base

```{r}
passerelle <- aspe::mef_creer_passerelle()
```

# Données environnementales
On commence par récupérer les données environnementales de chaque stations.
```{r}
context <- passerelle %>%
  mef_ajouter_dept() %>%
  mef_ajouter_codes_sandre_pp() %>%
  filter(sta_code_sandre %in% mes_stations_peche,
         code_sta_pp %in% mes_sta_pp) %>%
  mef_ajouter_ope_env() %>%
  dplyr::select(-sta_id,
                -pop_id,
                -code_sandre_pp,
                -ope_id,
                -pre_id,
                -lop_id,
                -largeur,
                -profondeur) %>%
  distinct() %>%
  group_by(sta_code_sandre) %>%
  summarise(
    #garder une ligne par station
    across(
      where(is.numeric),
      \(x) median(x, na.rm = TRUE) #si plusieurs données numériques différentes pour une station, on prend la médiane
    ),
    across(
      where(~ !is.numeric(.x)),
      #si plusieurs chaines de caractère différentes pour une station, on prend la premiere
      \(x) first(x)
    ),
    .groups = "drop"
  )
```

## Jointure avec une table contenant les données d'utilisation du sol
```{r}
context_stations2 <- context_stations %>%
  dplyr::select(-Code.Station.SANDRE, -LIBELLE.SANDRE) %>%
  left_join(context, by = "code_sta_pp") %>%
  dplyr::select(
    sta_code_sandre,
    code_sta_pp,
    sta_libelle_sandre,
    dept,
    sta_coordonnees_x,
    sta_coordonnees_y,
    everything()
  )
```

## Sauvegarder la table
```{r}
saveRDS(context_stations2,
        here("Data/clean_data", "context_stations_complet.rds"))
```

# Données piscicoles

## Définition des paramètres

Nous allons définir des paramètres qui vont nous permettre de simplifier les codes lors de la construction de notre jeux de données

```{r}
code_departement <- c("14","27","28","76", "61","50") #Départements qui nous intéressent

mes_reseaux <- c("RCS – Réseau de Contrôle de Surveillance", # Réseaux de pêches
                 "RRP – Réseau de Référence Pérenne",
                 "RHP – Réseau Hydrobiologique Piscicole")

annee_depart <- 2007
annee_fin <- 2024
```


## Mise en correspondance des tables principales

Création d'une "passerelle" qui met en correspondance les identifiants des tables principales de la base

```{r}
passerelle <- aspe::mef_creer_passerelle()
```

## Création de la base aspe_nor rassemblant toutes les données qui vont nous interesser

Pour alléger les requêtes, on commence par sélectionner les départements correspondant à notre étude. Puis on ajoute les dates des opérations, la qualification des données, le libelle SANDRE des stations ainsi que les réseaux de pêche.


```{r}
aspe_nor <- passerelle %>% 
  mef_ajouter_dept() %>% 
  filter(dept %in% code_departement)%>%#Sélection des 5 départements normands 
  mef_ajouter_ope_date() %>%#on ajoute les dates
  mef_ajouter_qualification()%>% #ajout de la qualification des données (correcte/incorrecte)
  mef_ajouter_codes_sandre_pp() %>% 
  mef_ajouter_ipr()%>% #Ajouter les valeurs ipr
  mef_ajouter_metriques() %>% 
  mef_ajouter_objectif() %>%  #ajouter les réseaux de pêche
  filter(obj_libelle %in% mes_reseaux) %>% 
  mef_ajouter_intervenants() %>%
  mef_ajouter_type_prelevement() %>% 
  mef_ajouter_passage() %>% 
  mef_ajouter_lots() %>%  #ajouter les lots de poissons
  mef_ajouter_esp() %>% 
  mef_ajouter_type_lot() %>% 
  mef_ajouter_surf_calc()
```

Filtrer les données pour garder seulement nos stations et la période qui nous intéresse.

```{r}
aspe_nor <- aspe_nor %>%
  filter(
    sta_code_sandre %in% mes_stations_peche,
    code_sta_pp %in% mes_sta_pp,
    annee >= annee_depart,
    annee <= annee_fin,
    niq_libelle == "Correcte") %>%
  mutate(
    sta_libelle_sandre = str_to_sentence(str_to_lower(sta_libelle_sandre)),
    operateur_peche= case_when (
      str_detect(operateur_peche,"OFB") ~ "OFB",
      TRUE ~  "Prestataire"
    ),
    obj_libelle= case_when(
      str_detect(obj_libelle, "RRP") ~ "RRP",
      str_detect(obj_libelle, "RCS") ~ "RCS",
      str_detect(obj_libelle, "RHP") ~ "RHP",
      TRUE ~ NA_character_
    )
  ) %>%
  distinct()
```

```{r}

# Vérifier que tous les noms ont été changés
table(aspe_nor$operateur_peche)
# Vérifier que tous les noms ont été changés
table(aspe_nor$obj_libelle)
```


Récupérer et ajouter les coordonnées des points de prélèvement

```{r}
point_prelevement_selection <- point_prelevement %>% 
 dplyr::select (pop_id, pop_coordonnees_x,pop_coordonnees_y, pop_bas_id)

#Jointure
aspe_nor <- aspe_nor %>% 
  left_join(point_prelevement_selection, by="pop_id") %>% 
  left_join(operation_ipr %>%dplyr::select(opi_ope_id,opi_version_script),
            by=c("ope_id"="opi_ope_id")) %>% 
  left_join(ref_bassin %>% 
              select(bas_id, bas_libelle_sandre),
            by=c("pop_bas_id"="bas_id"))
```

Certaines stations RRP sont considérées ont été attribuées à un autre réseaux selon les prélèvements, donc on défini toutes nos stations RRP.
Nous avons choisie de retirer les stations appartenant au réseau de pêche RHP car trop peu de données étaient disponibles.
```{r}
aspe_reseaux_stations <- aspe_nor %>% 
  group_by(sta_code_sandre) %>% 
  summarise(
    nb_reseaux = n_distinct(obj_libelle),
    contient_RHP = "RHP" %in% obj_libelle,
    contient_RRP = "RRP" %in% obj_libelle,
    contient_RCS = "RCS" %in% obj_libelle
  )
```

```{r}
#Liste des stations RRP
mes_stations_RRP <- aspe_reseaux_stations %>%
  filter(contient_RRP==TRUE ) %>% 
  group_by(sta_code_sandre) %>% 
  pull(sta_code_sandre) %>% 
  unique()

#Liste des stations RCS
mes_stations_RCS <- aspe_reseaux_stations %>%
  filter(contient_RCS==TRUE & contient_RRP==FALSE ) %>% 
  group_by(sta_code_sandre) %>% 
  pull(sta_code_sandre) %>% 
  unique()

#Liste des stations sans RHP
mes_stations_peche_sans_RHP <- aspe_reseaux_stations %>%
  filter(!(contient_RHP==TRUE & contient_RRP==FALSE & contient_RCS==FALSE )) %>% 
  group_by(sta_code_sandre) %>% 
  pull(sta_code_sandre) %>% 
  unique()
```


```{r}
saveRDS(mes_stations_peche_sans_RHP, here("Data/clean_data","mes_stations_sans_RHP.rds"))
saveRDS(mes_stations_RCS, here("Data/clean_data","mes_stations_RCS.rds"))
saveRDS(mes_stations_RRP, here("Data/clean_data","mes_stations_RRP.rds"))
```


## Ajouter la typologie des stations, contenue dans une autre table

```{r}
aspe_nor2 <- aspe_nor %>% 
  left_join(stations_typologie %>% select(-code_sta_pp),
            by=c("sta_code_sandre"="Code.Station.SANDRE") ) %>% 
  mutate(obj_libelle = case_when(
    sta_code_sandre %in% mes_stations_RRP ~ "RRP",
    sta_code_sandre %in% mes_stations_RCS ~ "RCS",
    TRUE ~ obj_libelle
  ))
```

## Création de la base aspe_stations 
```{r}
aspe_stations<-aspe_nor2%>%
  select(dept,
         sta_code_sandre,
         sta_libelle_sandre,
         sta_coordonnees_x,
         sta_coordonnees_y,
         obj_libelle,
         bas_libelle_sandre,
         Typologie,
         Typologie_clean,
         libelle_typologie
         ) %>% 
    distinct() #enlever les doublons causés par la variable lop_id dans aspe_nor

```


## Création de la base aspe_indices rassemblant les données IPR, les métriques par années et par station

```{r}
aspe_indices<-aspe_nor2%>%
 dplyr::select(
    -pre_id,
    -lop_id,
    -tyl_id,
    -tlo_id,
    -tpe_libelle,
    -pas_numero,
    -lop_effectif,
    -esp_code_alternatif,
    -esp_id,
    -esp_nom_commun,
    -esp_nom_latin,
    -tyl_libelle,
    -ends_with("theorique"),
    -ends_with("observe"),
    -ner,
    -nel,
    -nte,
    -dit,
    -dio,
    -dii,
    -dti,
    -ope_int_id_operateur_peche,
    -ope_int_id_commanditaire,
    -ope_int_id_validation_technique,
    -commanditaire,
    -validation_technique,
    -operateur_ofb,
    -commanditaire_ofb,
    -validation_ofb,
    -LIBELLE.SANDRE,
    -geom
  ) %>% 
  distinct() %>%  #enlever les doublons causés par la variable lop_id dans aspe_nor
  left_join(classe_ipr %>%dplyr::select(cli_id, cli_borne_inf,cli_borne_sup),
            by="cli_id")
```

```{r}
aspe_metriques<-aspe_nor2%>%
 dplyr::select(
    -pre_id,
    -lop_id,
    -tyl_id,
    -tlo_id,
    -tpe_libelle,
    -pas_numero,
    -ipr,
    -cli_id,
    -cli_libelle,
    -ends_with("theorique"),
    -ner,
    -nel,
    -nte,
    -dit,
    -dio,
    -dii,
    -dti,
    -lop_effectif,
    -esp_code_alternatif,
    -esp_id,
    -esp_nom_commun,
    -esp_nom_latin,
    -tyl_libelle,
    -ope_int_id_operateur_peche,
    -ope_int_id_commanditaire,
    -ope_int_id_validation_technique,
    -commanditaire,
    -validation_technique,
    -operateur_ofb,
    -commanditaire_ofb,
    -validation_ofb,
    -LIBELLE.SANDRE,
    -geom
  ) %>% 
  distinct() #enlever les doublons causés par la variable lop_id dans aspe_nor
```

## Création de la base aspe_taxo rassemblant les données relatives aux espèces et leurs effectifs

```{r}
aspe_taxo <- aspe_nor2 %>%
 dplyr::select(
    -ipr,
    -cli_id,
    -cli_libelle,
    -ends_with("theorique"),
    -ends_with("observe"),
    -ner,
    -nel,
    -nte,
    -dit,
    -dio,
    -dii,
    -dti,
    -obj_id,
    -ope_int_id_operateur_peche,
    -ope_int_id_commanditaire,
    -ope_int_id_validation_technique,
    -commanditaire,
    -validation_technique,
    -operateur_ofb,
    -commanditaire_ofb,
    -validation_ofb,
    -LIBELLE.SANDRE,
    -geom
  ) %>%
  distinct()
```


# Sauvegarder sous forme de .Data

```{r}
save(aspe_nor,
     aspe_stations,
     aspe_indices,
     aspe_metriques,
     aspe_taxo,
     file = "../Data/clean_data/aspe_clean_data.rda")
```
