---
title: "Construction du jeu de données d'hydrobiologie"
author: "Julia"
date: "2026-01-29"
output: html_document
---

```{r setup, include=FALSE}
knitr::opts_chunk$set(echo = TRUE)
```

Ce script permet de construire un dataset rassemblant les 3 dataframe téléchargés via l'API Hub'Eau.

# Installation

## Chargement des packages

```{r message=FALSE, warning=FALSE}
library(tidyverse)
library(sf) #permet de manipuler des données spatiales
library(lubridate)
library(here)
```

## Charger les données

```{r}
load(here("Data/raw_data", "hydrobio_data.rda"))
Base_station_active <- readRDS(here("Data/clean_data", "Base_station_active_clean.rds")) #contient des informations supplémentaires du labo Hydrobio
mes_stations_peche<- readRDS(here("Data/clean_data", "mes_stations_peche.rds")) 
info_operation <- read.csv(here("Data/start_data","operation.csv"), sep=";")
indices_SEEE<- readRDS(here("Data/clean_data", "indices_hydrobio_SEEE.rds")) 
```

## charger les fonctions

```{r}
source(here::here("R","fun_typologie.R"))
```

# Réarrangement des données

## Récupérer coordonnées points de prélèvements de chaque élément biologique

```{r}
base_stations_long <- Base_station_active %>%
  #Passer en format long
  pivot_longer(
    cols = starts_with(c("XL93", "YL93")),
    names_to = c(".value", "bio"),
    names_pattern = "(X|Y)L93_(.*)"
  ) %>%
  # Renommer proprement les colonnes X/Y
  rename(
    coord_point_x_L93 = X,
    coord_point_y_L93 = Y
  ) %>%
  # Ajouter le code support selon la catégorie biologique
  mutate(
    code_support = case_when(
      bio == "DIAT" ~ "10",
      bio == "MIV"  ~ "13",
      bio == "MPHY" ~ "27",
      TRUE ~ NA_character_
    )
  ) %>% 
  mutate(
    Typologie_clean = sapply(Typologie, 
                             nettoyage_code),
    libelle_typologie = sapply(Typologie_clean, 
                               traduire_code))
```

# Téléchargement des données

## 1.Données stations

```{r}
hydrobio_stations_clean <- stations_hydrobio %>%
  select(
    -uri_station_hydrobio,
    -date_premier_prelevement,
    -date_dernier_prelevement,
    -code_masse_eau,
    -libelle_masse_eau,
    -geometry
  )
```

## 2.Données indices

Les données sont caractérisées par un niveau de conformité. Ici nous choisissons de travailler sur les données "correctes" et "non définissables".

```{r}
indices_clean <- indices_SEEE %>% 
  mutate( classe_indice_SEEE= case_when(
    classe_indice_SEEE=="BON" ~"Bon",
    classe_indice_SEEE=="MAUVAIS" ~"Mauvais",
    classe_indice_SEEE=="MEDIOCRE" ~"Médiocre",
    classe_indice_SEEE=="MOYEN" ~"Moyen",
    classe_indice_SEEE=="TRES_BON" ~"Très bon",
    TRUE ~ classe_indice_SEEE
  )) %>% 
  left_join(indices_hydrobio %>% ungroup() %>% select(code_station_hydrobio, code_prelevement, annee, date_prelevement, code_indice, libelle_qualification), by=c("code_station_hydrobio", "annee", "code_indice"))
```



## 3.Données taxons

```{r}
hydrobio_taxo <- taxons_hydrobio %>%
  select(
    code_station_hydrobio,
    libelle_station_hydrobio,
    code_departement,
    code_prelevement,
    date_prelevement,
    annee,
    code_support,
    libelle_support,
    code_appel_taxon,
    libelle_appel_taxon,
    resultat_taxon,
    libelle_type_resultat,
    code_qualification,
    libelle_qualification,
    code_lot,
    codes_indices_operation,
    largeur_moyenne_lame_eau,
    longueur_prospectee
  ) %>%
  mutate(date_prelevement = as.Date(substr(date_prelevement, 1, 10))) %>%
  filter(code_qualification %in% c("0","1")) %>% 
  distinct()
```


# Table contenant les indices

## Jointure des tables "stations" et "indices" 

```{r}
stations_indices <- left_join(
  hydrobio_stations_clean,
  indices_clean,
  by = 
    "code_station_hydrobio") %>%
  mutate(date_prelevement = ymd(date_prelevement),
         code_support= case_when(
           code_indice=="2928"~"27",
           code_indice=="5856"~"10",
           code_indice=="7613"~"13",
           TRUE ~NA_character_
         ),
         libelle_support= case_when(
           code_indice=="2928"~"Macrophytes",
           code_indice=="5856"~"Diatomées benthiques",
           code_indice=="7613"~"Macroinvertébrés aquatiques",
           TRUE ~NA_character_
         ))
```

## Jointure des tables "stations_indices" et "base_stations-long" contenant la typologie des stations, les coordonnées des points de prélèvements et les stations

```{r}
stations_indices2 <- left_join(
  stations_indices,
  base_stations_long,
  by = c(
    "code_station_hydrobio" = "CD_STATION",
    "code_support" = "code_support"
  )
)
```

```{r}
hydrobio_stations_indices <- stations_indices2 %>%
  mutate(date_prelevement = ymd(date_prelevement)) %>% 
  select(-bio) %>% 
  group_by(code_station_hydrobio, 
           code_support, 
           code_indice, 
           annee) %>% 
  filter(date_prelevement==max(date_prelevement)) %>%  #garder le prélèvement le plus tardif pour avoir une seule donnée par année pour chaque indice
  distinct()
```

## Récupérer les opérateurs des échantillonnages

```{r}
info_operation2<-info_operation %>% 
  select(CdStationMesureEauxSurface, 
         CdSupport, 
         DateDebutOperationPrelBio, 
         NomProducteur,
         NomPreleveur) %>% 
  filter(CdStationMesureEauxSurface %in% mes_stations_peche) %>% 
  mutate(CdSupport=as.character(CdSupport),
         DateDebutOperationPrelBio=as.Date(DateDebutOperationPrelBio)) %>% 
  distinct()
```

```{r}
hydrobio_stations_indices <- hydrobio_stations_indices %>%
  left_join(info_operation2,
            by = c("code_station_hydrobio"="CdStationMesureEauxSurface", 
                   "code_support"="CdSupport",
                   "date_prelevement"="DateDebutOperationPrelBio")) 
```



## Associer les opérateurs en fonction du bassin et du code de l'indice
Il nous manque les opérateurs de 2024 donc on les ajoute à la main.
```{r}
hydrobio_stations_indices <- hydrobio_stations_indices %>%
  st_drop_geometry() %>%
  mutate(
    NomPreleveur = case_when(
      annee == 2024 & is.na(NomPreleveur) &
        str_starts(code_station_hydrobio, "04") &
        code_indice %in% c(7613, 5856) ~ "EUROFINS HYDROBIOLOGIE FRANCE",
      
      annee == 2024 & is.na(NomPreleveur) &
        str_starts(code_station_hydrobio, "04") &
        code_indice == 2928 ~ "SCE",
      
      annee == 2024 & is.na(NomPreleveur) &
        str_starts(code_station_hydrobio, "03") ~ "AQUABIO",
      
      TRUE ~ NomPreleveur
    )
  )
```

Ici le code "O4" correspond à l'agence de l'eau Loire Bretagne et "03" correspond à l'agence de l'eau Seine Normandie.

## Simplifier l'écritures des facteurs des variables NomPreleveur et RESEAUX

A adapter si changement dans les données

```{r}
#Regle de décision pour associer RRP ou RCS et les noms des prestataires
hydrobio_stations_indices <- hydrobio_stations_indices %>%
  mutate(
    RESEAU = case_when(
      str_detect(RESEAU, "RRP") ~ "RRP",
      str_detect(RESEAU, "RCS") ~ "RCS",
      str_detect(RESEAU, "RCO") ~ "RCS",# vérifier avant que les RCO correspondent à des RCS pour les stations poisson
      TRUE ~ NA_character_
    ),
    NomPreleveur= case_when (
      str_detect(NomPreleveur,"OFB") ~ "OFB", #finalement on garde suelement deux niveaux pour la variable NomPreleveur afin de simplifier les analyses
      TRUE ~  "Prestataire"
    )
  )
```


# Table taxonomie
## Récupérer les typologies et les réseaux
```{r}
hydrobio_taxo2 <- hydrobio_taxo %>% 
  left_join(Base_station_active,
            by=c("code_station_hydrobio"="CD_STATION")) %>% 
  select(-starts_with(c("XL93", "YL93"))) %>% 
  mutate(
    Typologie_clean = sapply(Typologie, 
                             nettoyage_code),
    libelle_typologie = sapply(Typologie_clean, 
                               traduire_code))
```

## Récupérer les opérateurs
```{r}
hydrobio_taxo2 <- hydrobio_taxo2 %>%
  left_join(info_operation2,
            by = c("code_station_hydrobio"="CdStationMesureEauxSurface", 
                   "code_support"="CdSupport",
                   "date_prelevement"="DateDebutOperationPrelBio")) %>% 
  select(-NomProducteur) 
```

## Associer les opérateurs en fonction du bassin et du code de l'indice
Il nous manque les opérateurs de 2024 donc on les ajoute à la main.

```{r}
hydrobio_taxo2 <- hydrobio_taxo2 %>%
  st_drop_geometry() %>% 
  mutate(
    code_indice = case_when(
      code_support == "13"  ~ "7613",
      code_support == "10"  ~ "5856",
      code_support == "27"  ~ "2928",
      TRUE ~ code_support
    ),
    libelle_indice = case_when(
      code_support == "13"  ~ "I2M2",
      code_support == "10"  ~ "IBD",
      code_support == "27"  ~ "IBMR",
      TRUE ~ code_support
    )
  )
```

```{r}
hydrobio_taxo_final <- hydrobio_taxo2 %>%
  st_drop_geometry() %>% 
  mutate(
    NomPreleveur = case_when(
      annee == 2024 & is.na(NomPreleveur) &
        str_starts(code_station_hydrobio, "04") &
        code_indice %in% c(7613, 5856) ~ "EUROFINS HYDROBIOLOGIE FRANCE",
      
      annee == 2024 & is.na(NomPreleveur) &
        str_starts(code_station_hydrobio, "04") &
        code_indice == 2928 ~ "SCE",
      
      annee == 2024 & is.na(NomPreleveur) &
        str_starts(code_station_hydrobio, "03") ~ "AQUABIO",
      
      TRUE ~ NomPreleveur
    )
  )
```

Ici le code "O4" correspond à l'agence de l'eau Loire Bretagne et "03" correspond à l'agence de l'eau Seine Normandie.

## Simplifier l'écritures des facteurs des variables NomPreleveur et RESEAUX

A adapter si changement dans les données

```{r}
## Renommer les opérateurs

#Regle de décision pour associer RRP ou RCS
hydrobio_taxo_final <- hydrobio_taxo_final %>%
  mutate(
    RESEAU = case_when(
      str_detect(RESEAU, "RRP") ~ "RRP",
      str_detect(RESEAU, "RCS") ~ "RCS",
      str_detect(RESEAU, "RCO") ~ "RCS",# vérifier avant que les RCO correspondent à des RCS pour les stations poisson
      TRUE ~ NA_character_
    ),
    NomPreleveur= case_when (
      str_detect(NomPreleveur,"OFB") ~ "OFB",
      TRUE ~  "Prestataire"
    )
  )
```

# Sauvegarder sous forme de .Rdata

```{r}
save(hydrobio_stations_clean,
     hydrobio_stations_indices,
     hydrobio_taxo_final,
     file = "../Data/clean_data/hydrobio_clean_data.rda")
```
