---
title: "Représentations graphiques permettant de visualiser la disponibilité des donnees"
author: "Julia"
date: "2026-01-23"
output: html_document
---

```{r setup, include=FALSE}
knitr::opts_chunk$set(echo = TRUE)
```

Ce script permet de générer les représentations graphiques des disponibilités en indices par années et par stations. On prend en compte les données correctes et les données non définissables.

# Installation

## Chargement des packages

```{r message=FALSE, warning=FALSE}
library(tidyverse)
library(here)
library(paletteer)
library(ggtext)
```

## Chargement des données

```{r}
load(here("Data/clean_data", "aspe_clean_data.rda"))
load(here("Data/clean_data", "hydrobio_clean_data.rda"))
```

## Chargement des fonctions

```{r}
source(here("R","fun_graph_dispo_donnees.R"))
```

## Définir les paramètres
Nous avons besoin d'un objet contenant les codes des département. Afin d'utiliser tous les codes présents dans nos données sans les entrer à la main nous créons deux objets intermédiaires que nous allons unir après.
```{r}
#Objets intermédiaires contenant les codes présents dans les deux tables
dept <- unique(aspe_indices$dept)
dept2 <- unique(hydrobio_stations_indices$code_departement)

#Objets final contenant les différents codes départements
liste_departements <- union(dept, dept2)
```


# Générer les graphiques

```{r}
#Utilisation du package {purr} pour appliquer notre fonction à la liste de départements
walk( liste_departements, 
      ~dispo_indices( data_aspe = aspe_indices, 
                       data_hydrobio = hydrobio_stations_indices, 
                       col_libelle_qualification= "libelle_qualification",
                       departement = .x, 
                       nom_fichier="indef_correcte",
                       repertoire = "../Output/0_Disponibilite_donnees" ) )
```
