---
title: "Création des bases de données communes"
author: "Julia"
date: "2026-02-11"
output: html_document
---

```{r setup, include=FALSE}
knitr::opts_chunk$set(echo = TRUE)
```

Ce script permet de construire une base de données commune aux données ASPE et Naïades afin de représenter l'évolution des indices au cours des années

L'objectif est d'obtenir 4 tables:
- "BDD_info_stations" contenant les informations relatives au station (nom et localisation)
- "BDD_indices" contenant les valeurs des différents indices 
- "BDD_metriques" contenant les valeurs des métriques calculées à part
- "BDD_taxo" contenant la taxonomie 


# Installation

## Chargement des packages

```{r message=FALSE, warning=FALSE}
library(tidyverse)
library(sf) #permet de manipuler des données spatiales
library(lubridate)
library(here)
library(stringr)
```

## Chargement des données

```{r}
load(here("Data/clean_data", "aspe_clean_data.rda"))
load(here("Data/clean_data", "hydrobio_clean_data.rda"))
mes_stations_sans_RHP <- readRDS(here("Data/clean_data", "mes_stations_sans_RHP.rds"))
```

## Chargement des fonctions

```{r}
source(here::here("R","fun_cycle_DCE.R"))
source(here::here ("R","fun_calc_metriques_IBMR.R"))
source(here::here ("R","fun_calc_metriques_IBD.R"))
source(here::here ("R","fun_calc_metriques_I2M2.R"))
source(here::here ("R","fun_calc_metriques_IPR.R"))
```

# Table contenant les informations relatives au station (nom et localisation)

```{r}
BDD_info_stations <- aspe_stations %>% 
  left_join(hydrobio_stations_clean %>% 
              st_drop_geometry() %>% 
              select(code_station_hydrobio,
                     code_cours_eau,
                     libelle_cours_eau,
                     code_commune,
                     libelle_commune,
                     libelle_departement,
                     libelle_region),
            by=c("sta_code_sandre"="code_station_hydrobio"))
```


# Table contenant la taxonomie
Les script 011 et 012 nous ont permis de télécharger deux tables contenant les données de taxonomie pour ASPE et hydrobio. Nous partons donc de ces 2 tables.
Nous allons devoir harmoniser les variables avant d'effectuer la jointure

## Préparation des données
### Données Aspe

```{r}
aspe_taxo_light <- aspe_taxo %>%
  filter(sta_code_sandre %in% mes_stations_sans_RHP) %>%
  mutate( #création de variables qui nous permettrons de faire une jointure
    code_support = "4",
    libelle_support = "Poissons",
    code_indice = "7036",
    libelle_indice = "IPR",
    type_resultat="NbrTax" #NbrTax correspond à une abondance
  ) %>%
  dplyr::select(-sta_id, 
                -pop_id,
                -tlo_id,
                -tyl_id,
                -pre_id,  
                -code_sandre_pp,
                -ends_with("_x"),
                -ends_with("_y"),
                -opi_version_script,
                -pop_bas_id,
                esp_nom_commun,
                -bas_libelle_sandre)%>% 
  mutate(esp_id=as.character(esp_id))

#Création d'un dictionnaire pour renommer les variables aspe
map_aspe_taxo <- c(
  code_station = "sta_code_sandre",
  libelle_station = "sta_libelle_sandre",
  code_departement = "dept",
  code_prelevement = "ope_id",
  date_prelevement = "ope_date",
  id_classe = "cli_id",
  libelle_classe = "cli_libelle",
  reseaux ="obj_libelle",
  libelle_qualification ="niq_libelle",
  operateur="operateur_peche",
  code_taxon = "esp_id",
  libelle_taxon="esp_nom_latin",
  code_lot="tyl_libelle",
  resultat_taxon="lop_effectif",
  code_taxon_lettre="esp_code_alternatif",
  type_peche = "tpe_libelle",
  numero_passage_peche="pas_numero",
  ope_surface_calculee_peche="ope_surface_calculee"
)
```

### Données hydrobio

```{r}
hydrobio_taxo_light <- hydrobio_taxo_final %>%
  filter(code_station_hydrobio %in% mes_stations_sans_RHP) %>%
 dplyr::select(
    -codes_indices_operation,
    -code_qualification,
    -largeur_moyenne_lame_eau,
    -longueur_prospectee
  ) 

#Création d'un dictionnaire pour renommer les variables hydrobio
map_hydrobio_taxo <- c(
  code_station = "code_station_hydrobio",
  libelle_station = "libelle_station_hydrobio",
  code_departement = "code_departement",
  reseaux="RESEAU",
  operateur = "NomPreleveur",
  code_taxon ="code_appel_taxon",
  libelle_taxon ="libelle_appel_taxon",
  code_lot = "code_lot",
  type_resultat="libelle_type_resultat"
)
```

### Appliquer les dictionnaires aux tables

```{r}
hydrobio_taxo_light2 <- hydrobio_taxo_light %>% 
  rename(any_of(map_hydrobio_taxo)) %>% 
  mutate(reseaux=case_when(
    code_station =="03245970"~"RCS",
    TRUE ~ reseaux
  )) %>% 
  distinct()


aspe_taxo_light2 <- aspe_taxo_light %>% 
  rename(any_of(map_aspe_taxo))%>%
  mutate(code_prelevement = as.character(code_prelevement))%>% 
  distinct()
```

### Effectuer la jointure

```{r}
BDD_taxo <- bind_rows(hydrobio_taxo_light2, aspe_taxo_light2) %>%
  rename(code_taxon_sandre = code_taxon) %>%
  mutate(
    code_taxon_sandre = as.numeric(code_taxon_sandre),
    libelle_taxon = libelle_taxon %>% #Enlever las caractères spéciaux
      str_remove(" var\\..*$") %>% 
      str_remove(" abnormal form.*$") %>% 
      str_remove(" f\\..*$") %>% 
      str_remove(" ssp\\..*$"),
    code_departement= case_when(
      code_departement== "28" ~ "27",
      TRUE~code_departement
    )
  ) %>% 
  group_by(code_station, annee, libelle_support) %>%
  filter(date_prelevement==max(date_prelevement))
```


### Mettre à jour les codes et appellations taxons
Pour cette étape nous allons diviser le tableau en 4 pour traiter les supports biologiques séparément.


```{r}
BDD_taxo_IPR <- BDD_taxo %>%
  filter(code_support == 4, 
         code_taxon_lettre != "CYP") %>% #On supprime les codes CYP car ne correspondent pas à une espèce
  distinct() %>%
  funRegroup() %>% #Fonction permettant de regrouper les codes taxons finissant par X (ex: LPX vers LPP)
  mutate(across(
    c(Typologie_clean, libelle_typologie),
    ~ as.character(unname(.x))
  ))
```

```{r}
BDD_taxo_IBMR <- BDD_taxo %>%
  filter(code_support == 27) %>%
  dplyr::select(-code_taxon_lettre) %>%
  funTranscodeIBMR() %>% # mettre à jour les codes taxons
  funIBMR() %>% #associer les scores trophiques et les coefficients de stenoecie aux taxons
  funKi() %>% #calculer les classes d'abondance pour chaque taxon (ki)
  mutate(across(
    c(Typologie_clean, libelle_typologie),
    ~ as.character(unname(.x))
  ))
```

```{r}
BDD_taxo_IBD <- BDD_taxo %>%
  filter(code_support == 10) %>%
  dplyr::select(-code_taxon_lettre) %>%
  FunParamsIBD() %>%
  rename(code_taxon_lettre = AFNOR) %>%
  mutate(across(
    c(Typologie_clean, libelle_typologie),
    ~ as.character(unname(.x))
  ))
```

```{r}
BDD_taxo_I2M2 <- BDD_taxo %>%
  filter(code_support == 13) %>%
  funTranscodeI2M2() %>% #mettre à jour les codes taxons
  funEffBocaux_hubeau() %>% #calculer les effectifs par regroupement de bocaux, pour calcul métriques ASPT, polyvoltine et ovovivipare
  mutate(across(
    c(Typologie_clean, libelle_typologie),
    ~ as.character(unname(.x))
  ))
```

## Effectuer une jointure entre les 4 tables
```{r}
BDD_taxo_final <- bind_rows(BDD_taxo_IPR, 
                            BDD_taxo_IBMR, 
                            BDD_taxo_IBD, 
                            BDD_taxo_I2M2)
```


# Base de données contenant les métriques
Pour chaque support biologique nous allons calculer:
- Richesse spécifique
- Diversité de Shannon
- Equitabilité de Pielou

Puis nous calculerons les métriques constitutives des indices lorsque cela est possible.

## Récupérer les métriques de l'IPR déjà fournis par ASPE
```{r}
#Réarranger la table
aspe_metriques_light <- aspe_metriques %>%
  filter(sta_code_sandre %in% mes_stations_sans_RHP) %>%
  mutate(
    code_support = "4",
    #création de variables qui nous permettrons de faire une jointure
    libelle_support = "Poissons",
    code_indice = "7036",
    libelle_indice = "IPR"
  ) %>%
  dplyr::select(-sta_id,
                -pop_id,
                -obj_id,
                -niq_libelle,
                -code_sandre_pp,
                -operateur_peche,
                -ope_surface_calculee,
                -opi_version_script,
                -code_sandre_pp,
                -ends_with("_x"),
                -ends_with("_y"),
                -pop_bas_id,
                -bas_libelle_sandre)

#Renommer les variables et mettre au format long
map_aspe_metriques <- c(
  code_station = "sta_code_sandre",
  libelle_station = "sta_libelle_sandre",
  code_departement = "dept",
  code_prelevement = "ope_id",
  date_prelevement = "ope_date",
  reseaux="obj_libelle"
)

aspe_metriques_light2 <- aspe_metriques_light %>%
  rename(any_of(map_aspe_metriques)) %>%
  mutate(code_prelevement = as.character(code_prelevement)) %>%
  pivot_longer(
    cols = c(
      ner_observe,
      nel_observe,
      nte_observe,
      dit_observe,
      dio_observe,
      dii_observe,
      dti_observe
    ),
    names_to = "libelle_metrique",
    values_to = "resultat_metrique"
  )


aspe_metriques_light2$libelle_metrique <- forcats::fct_recode(
  aspe_metriques_light2$libelle_metrique,
  "nte observe (IPR)" = "nte_observe",
  "ner observe (IPR)" ="ner_observe",
  "nel observe (IPR)" = "nel_observe",
  "dit observe (IPR)" ="dit_observe",
  "dii observe (IPR)"="dii_observe",
  "dio observe (IPR)"="dio_observe",
  "dti observe (IPR)"="dti_observe"
  )
```

## Calcul des métriques


```{r}
#IPR
BDD_metriques_IPR <- BDD_taxo_IPR %>%
   funMetriquesIPR() %>%
   bind_rows(aspe_metriques_light2)

#I2M2
BDD_metriques_I2M2 <- bind_rows(
  funMetriquesI2M2(BDD_taxo_I2M2))

#IBMR
BDD_taxo_IBMR2<-BDD_taxo_IBMR %>% 
  funRegroupeIBMR()

BDD_metriques_IBMR <- bind_rows(
  funComplementaireIBMR(BDD_taxo_IBMR2),
  funMetriquesIBMR(BDD_taxo_IBMR2)
)

#IBD
BDD_metriques_IBD <- bind_rows(
  funMetriquesIBD(BDD_taxo_IBD))
```


## Effectuer la jointures des tables contenant les métriques
```{r}
BDD_metriques <- bind_rows(BDD_metriques_IPR,
                           BDD_metriques_I2M2,
                           BDD_metriques_IBMR,
                           BDD_metriques_IBD)

BDD_metriques <- BDD_metriques %>%
  mutate(
    resultat_metrique = round(resultat_metrique, 3),
    code_departement = case_when(code_departement == "28" ~ "27", 
                                 TRUE ~ code_departement)
  )
```



# Base de données contenant les indices

### Données Aspe

```{r}
aspe_indices_light <- aspe_indices %>%
  filter(sta_code_sandre %in% mes_stations_sans_RHP) %>% 
  mutate(
    code_support = "4",
    #création de variables qui nous permettrons de faire une jointure
    libelle_support = "Poissons",
    code_indice = "7036",
    libelle_indice = "IPR",
    resultat_eqr = ipr, # pour correspondre au format des données hydrobio. Ici l'IPR est deja un eqr donc il n'y a pas de transformation
    niq_libelle=case_when(
      niq_libelle=="Correcte" ~"correcte",
      TRUE ~NA_character_
    )
  ) %>%
  rename(resultat_indice = ipr) %>%
  dplyr::select(-sta_id, 
                -pop_id, 
                -ope_surface_calculee,
                -code_sandre_pp,
                -obj_id,
                -cli_borne_inf,
                -cli_borne_sup,
                -cli_id,
                -opi_version_script,
                -pop_bas_id,
                -bas_libelle_sandre
                )
 
```

### Données hydrobio

```{r}
hydrobio_stations_indices_light <- hydrobio_stations_indices %>%
  filter(code_station_hydrobio %in% mes_stations_sans_RHP) %>%
 dplyr::select(
    -code_cours_eau,
    -libelle_cours_eau,
    -NomProducteur
  )
```

## 2.Base de données avec les indices au format long et toutes les métriques au format large

Nous allons utiliser "full_join". Cette fonction nécessite d'avoir les mêmes noms de variables dans les deux tableaux.

### A. On crée des dictionnaires permettant de renommer les variables

```{r}
map_hydrobio <- c(
  code_station = "code_station_hydrobio",
  libelle_station = "libelle_station_hydrobio",
  code_departement = "code_departement",
  coord_point_x= "coord_point_x_L93",
  coord_point_y= "coord_point_y_L93",
  reseaux="RESEAU",
  operateur = "NomPreleveur",
  resultat_indice="resultat_indice_SEEE",
  resultat_eqr="eqr_indice",
  libelle_classe="classe_indice_SEEE"
)

map_aspe <- c(
  code_station = "sta_code_sandre",
  libelle_station = "sta_libelle_sandre",
  code_departement = "dept",
  coordonnee_x = "sta_coordonnees_x",
  coordonnee_y = "sta_coordonnees_y",
  code_prelevement = "ope_id",
  date_prelevement = "ope_date",
  id_classe = "cli_id",
  libelle_classe = "cli_libelle",
  reseaux ="obj_libelle",
  operateur="operateur_peche",
  coord_point_x= "pop_coordonnees_x",
  coord_point_y= "pop_coordonnees_y",
  libelle_qualification= "niq_libelle"
)
```

Nous appliquons ces dictionnaires à nos tableaux

```{r}
hydrobio_stations_indices_light <- hydrobio_stations_indices_light %>%
  rename(any_of(map_hydrobio)) %>%
  mutate(
    coord_point_x = as.numeric(coord_point_x),
    coord_point_y = as.numeric(coord_point_y),
    reseaux = case_when(code_station == "03245970" ~ "RCS", TRUE ~ reseaux)
  )


aspe_indices_light <- aspe_indices_light %>%
  rename(any_of(map_aspe)) %>%
  mutate(code_prelevement = as.character(code_prelevement))
```

### B. On effectue la jointure

```{r}
BDD_indices <- bind_rows(hydrobio_stations_indices_light, aspe_indices_light)
```

#### Faire les derniers arrangement des données

```{r}
BDD_indices <- BDD_indices %>%
  mutate(
    annee = as.numeric(annee),
    cycle_DCE = cycle_DCE(var_temp = annee), #associer le cycle DCE correspondant
    code_departement = case_when(code_departement == "28" ~ "27", 
                                 TRUE ~ code_departement)
  ) %>%
  group_by(code_station, code_support, code_indice, annee) %>%
  filter(date_prelevement == max(date_prelevement)) %>% #garder une seule valeur par année et par indice pour chaque station
  distinct(date_prelevement, .keep_all = TRUE) %>%
  ungroup()
```



# Base de données au format large indices et métriques

```{r}
id_colonne <- c(
    "code_station","code_sta_pp","libelle_station","code_departement","reseaux","date_prelevement", "annee", "code_prelevement","Typologie","Typologie_clean","libelle_typologie", "code_support", "libelle_support"
  )
```

```{r}
BDD_metriques_large <- BDD_metriques %>% 
  distinct() %>% 
  ungroup() %>% 
  pivot_wider(names_from=libelle_metrique,
              values_from=resultat_metrique,
              id_cols=all_of(id_colonne))
```


```{r}
BDD_indices_metriques <- left_join (BDD_indices, 
                                    BDD_metriques_large,
                                    by=id_colonne )
```

# Sauvegarder les tables au format .Rdata

```{r}
save(BDD_info_stations,
     BDD_indices,
     BDD_taxo_final,
     BDD_metriques,
     BDD_indices_metriques,
     file = "../Data/clean_data/BDD_etude.rda")
```