---
title: "Création des bases de données communes"
author: "Julia"
date: "2026-02-11"
output: html_document
---

```{r setup, include=FALSE}
knitr::opts_chunk$set(echo = TRUE)
```

Ce script permet de construire une base de données commune aux données ASPE et Naïades afin de représenter l'évolution des indices au cours des années

L'objectif est d'obtenir 4 tables:
- "BDD_info_stations" contenant les informations relatives au station (nom et localisation)
- "BDD_indices" contenant les valeurs des différents indices 
- "BDD_metriques" contenant les valeurs des métriques calculées à part
- "BDD_taxo" contenant la taxonomie 


# Installation

## Chargement des packages

```{r message=FALSE, warning=FALSE}
library(tidyverse)
library(sf) #permet de manipuler des données spatiales
library(lubridate)
library(here)
library(stringr)
```

## Chargement des données

```{r}
load(here("Data/clean_data", "aspe_clean_data.rda"))
load(here("Data/clean_data", "hydrobio_clean_data.rda"))
mes_stations_sans_RHP <- readRDS(here("Data/clean_data", "mes_stations_sans_RHP.rds"))
```

## Chargement des fonctions

```{r}
source(here::here("R","fun_cycle_DCE.R"))
source(here::here ("R","fun_calc_metriques_IBMR.R"))
source(here::here ("R","fun_calc_metriques_IBD.R"))
source(here::here ("R","fun_calc_metriques_I2M2.R"))
source(here::here ("R","fun_calc_metriques_IPR.R"))
```

# Table contenant les informations relatives au station (nom et localisation)

```{r}
names(aspe_stations)
names(hydrobio_stations_clean)

info_stations <- aspe_stations %>% 
  left_join(hydrobio_stations_clean %>% 
              st_drop_geometry() %>% 
              select(code_station_hydrobio,
                     code_cours_eau,
                     libelle_cours_eau,
                     code_commune,
                     libelle_commune,
                     libelle_departement,
                     libelle_region),
            by=c("sta_code_sandre"="code_station_hydrobio"))
```


## Sauvegarder le résutat au format .rds

```{r}
saveRDS(info_stations, here("Data/clean_data","BDD_info_stations.rds"))
```


# Base de données contenant la taxonomie
Les script 011 et 012 nous ont permis de télécharger deux tables contenant les données de taxonomie pour ASPE et hydrobio. Nous partons donc de ces 2 tables.
Nous allons devoir harmoniser les variables avant d'effectuer la jointure

## Préparation des données
### Données Aspe

```{r}
aspe_taxo_light <- aspe_taxo %>%
  filter(sta_code_sandre %in% mes_stations_sans_RHP) %>%
  mutate(
    code_support = "4",
    #création de variables qui nous permettrons de faire une jointure
    libelle_support = "Poissons",
    code_indice = "7036",
    libelle_indice = "IPR",
    type_resultat="NbrTax"
  ) %>%
  dplyr::select(-sta_id, 
                -pop_id,
                -lop_id,
                -tlo_id,
                -tyl_id,
                -pre_id, 
                -code_sta_pp, 
                -code_sandre_pp,
                -ends_with("_x"),
                -ends_with("_y"),
                -esp_nom_commun,
                -opi_version_script,
                -pop_bas_id,
                -bas_libelle_sandre)%>% 
  mutate(esp_id=as.character(esp_id))

#Création d'un dictionnaire pour renommer les variables aspe
map_aspe_taxo <- c(
  code_station = "sta_code_sandre",
  libelle_station = "sta_libelle_sandre",
  code_departement = "dept",
  code_prelevement = "ope_id",
  date_prelevement = "ope_date",
  id_classe = "cli_id",
  libelle_classe = "cli_libelle",
  reseaux ="obj_libelle",
  libelle_qualification ="niq_libelle",
  operateur="operateur_peche",
  code_taxon = "esp_id",
  libelle_taxon="esp_nom_latin",
  code_lot="tyl_libelle",
  resultat_taxon="lop_effectif",
  code_taxon_lettre="esp_code_alternatif",
  type_peche = "tpe_libelle",
  numero_passage_peche="pas_numero",
  ope_surface_calculee_peche="ope_surface_calculee"
)
```

### Données hydrobio

```{r}
hydrobio_taxo_light <- hydrobio_taxo_final %>%
  filter(code_station_hydrobio %in% mes_stations_sans_RHP) %>%
 dplyr::select(
    -codes_indices_operation,
    -code_qualification,
    -largeur_moyenne_lame_eau,
    -longueur_prospectee
  ) 

#Création d'un dictionnaire pour renommer les variables hydrobio
map_hydrobio_taxo <- c(
  code_station = "code_station_hydrobio",
  libelle_station = "libelle_station_hydrobio",
  code_departement = "code_departement",
  reseaux="RESEAU",
  operateur = "NomPreleveur",
  code_taxon ="code_appel_taxon",
  libelle_taxon ="libelle_appel_taxon",
  code_lot = "code_lot",
  type_resultat="libelle_type_resultat"
)
```

### Appliquer les dictionnaires aux tables

```{r}
hydrobio_taxo_light2 <- hydrobio_taxo_light %>% 
  rename(any_of(map_hydrobio_taxo)) %>% 
  mutate(reseaux=case_when(
    code_station =="03245970"~"RCS",
    TRUE ~ reseaux
  ))


aspe_taxo_light2 <- aspe_taxo_light %>% 
  rename(any_of(map_aspe_taxo))%>%
  mutate(code_prelevement = as.character(code_prelevement))
```

### Effectuer la jointure

```{r}
BDD_taxo <- bind_rows(hydrobio_taxo_light2, aspe_taxo_light2) %>%
  rename(code_taxon_sandre = code_taxon) %>%
  mutate(
    code_taxon_sandre = as.numeric(code_taxon_sandre),
    libelle_taxon = libelle_taxon %>% 
      str_remove(" var\\..*$") %>% 
      str_remove(" abnormal form.*$") %>% 
      str_remove(" f\\..*$") %>% 
      str_remove(" ssp\\..*$"),
    code_departement= case_when(
      code_departement== "28" ~ "27",
      TRUE~code_departement
    )
  )
```



### Mettre à jour les codes et appellations taxons
Pour cette étape nous alons diviser le tableau en 4 pour traiter les support biologiques séparément.

```{r}
BDD_taxo_IPR <- BDD_taxo %>% 
  filter(code_support==4) %>% 
  funRegroup() %>% 
  mutate(across(c(Typologie_clean, libelle_typologie), ~ as.character(unname(.x))))
```


```{r}
BDD_taxo_IBMR <- BDD_taxo %>% 
  filter(code_support==27) %>% 
 dplyr::select(-code_taxon_lettre) %>% 
  funTranscodeIBMR() %>% 
  funIBMR() %>% 
  funKi() %>% 
  mutate(across(c(Typologie_clean, libelle_typologie), ~ as.character(unname(.x))))

```

```{r}
BDD_taxo_IBD <- BDD_taxo %>% 
  filter(code_support==10) %>% 
 dplyr::select(-code_taxon_lettre) %>% 
  FunParamsIBD()%>% 
  rename(code_taxon_lettre=AFNOR) %>% 
  mutate(across(c(Typologie_clean, libelle_typologie), ~ as.character(unname(.x))))
```

```{r}
BDD_taxo_I2M2 <- BDD_taxo %>% 
  filter(code_support==13) %>% 
  funTranscodeI2M2(table_transcodage_I2M2) %>% 
  funEffBocaux_hubeau() %>% 
  mutate(across(c(Typologie_clean, libelle_typologie), ~ as.character(unname(.x))))
```

## Effectuer une jointure entre les 4 tables
```{r}
BDD_taxo_final <- bind_rows(BDD_taxo_IPR, BDD_taxo_IBMR, BDD_taxo_IBD, BDD_taxo_I2M2)
```

## Sauvegarder le résutat au format .rds

```{r}
saveRDS(BDD_taxo_final, here("Data/clean_data","BDD_taxo.rds"))
```


# Base de données contenant les métriques
Pour chaque support biologique nous allons calculer:
- Richesse spécifique
- Diversité de Shannon
- Equitabilité de Pielou

Puis nous calculerons les métriques constitutives des indices lorsque cela est possible.

## Récupérer les métriques de l'IPR déjà fournis par ASPE
```{r}
#Réarranger la table
aspe_metriques_light <- aspe_metriques %>%
  filter(sta_code_sandre %in% mes_stations_sans_RHP) %>%
  mutate(
    code_support = "4",
    #création de variables qui nous permettrons de faire une jointure
    libelle_support = "Poissons",
    code_indice = "7036",
    libelle_indice = "IPR"
  ) %>%
  dplyr::select(-sta_id,
                -pop_id,
                -obj_id,
                -niq_libelle,
                -code_sta_pp, 
                -code_sandre_pp,
                -operateur_peche,
                -ope_surface_calculee,
                -opi_version_script,
                -code_sandre_pp,
                -ends_with("_x"),
                -ends_with("_y"),
                -pop_bas_id,
                -bas_libelle_sandre)

#Renommer les variables et mettre au format long
map_aspe_metriques <- c(
  code_station = "sta_code_sandre",
  libelle_station = "sta_libelle_sandre",
  code_departement = "dept",
  code_prelevement = "ope_id",
  date_prelevement = "ope_date",
  reseaux="obj_libelle"
)

aspe_metriques_light2 <- aspe_metriques_light %>%
  rename(any_of(map_aspe_metriques))%>%
  mutate(code_prelevement = as.character(code_prelevement)) %>%
  pivot_longer(cols = c(ner_observe, nel_observe, nte_observe, dit_observe, dio_observe, dii_observe, dti_observe),
      names_to = "libelle_metrique",
      values_to = "resultat_metrique")


aspe_metriques_light2$libelle_metrique <- forcats::fct_recode(
  aspe_metriques_light2$libelle_metrique,
  "nte observe (IPR)" = "nte_observe",
  "ner observe (IPR)" ="ner_observe",
  "nel observe (IPR)" = "nel_observe",
  "dit observe (IPR)" ="dit_observe",
  "dii observe (IPR)"="dii_observe",
  "dio observe (IPR)"="dio_observe",
  "dti observe (IPR)"="dti_observe"
  )
```

## Calcul des métriques


```{r}
 BDD_metriques_IPR <- BDD_taxo_IPR %>%
   funMetriquesIPR() %>%
   bind_rows(aspe_metriques_light2)
```

```{r}
BDD_metriques_I2M2 <- bind_rows(
  funMetriquesI2M2(BDD_taxo_I2M2))
```

```{r}
BDD_taxo_IBMR2<-BDD_taxo_IBMR %>% 
  funRegroupeIBMR()

BDD_metriques_IBMR <- bind_rows(
  funComplementaireIBMR(BDD_taxo_IBMR2),
  funMetriquesIBMR(BDD_taxo_IBMR2)
)
```

```{r}
BDD_metriques_IBD <- bind_rows(
  funMetriquesIBD(BDD_taxo_IBD))
```


## Effectuer la jointures des tables contenant les métriques
```{r}
BDD_metriques <- bind_rows(BDD_metriques_IPR,BDD_metriques_I2M2,BDD_metriques_IBMR,BDD_metriques_IBD)
BDD_metriques <- BDD_metriques %>% 
  mutate(resultat_metrique=round(resultat_metrique,3),
         code_departement= case_when(
         code_departement== "28" ~ "27",
         TRUE~code_departement))
```


## Sauvegarder le résutat au format .rds

```{r}
saveRDS(BDD_metriques, here("Data/clean_data","BDD_metriques.rds"))
```


# Base de données contenant les indices

### Données Aspe

```{r}
aspe_indices_light <- aspe_indices %>%
  filter(sta_code_sandre %in% mes_stations_sans_RHP) %>% 
  mutate(
    code_support = "4",
    #création de variables qui nous permettrons de faire une jointure
    libelle_support = "Poissons",
    code_indice = "7036",
    libelle_indice = "IPR",
    resultat_eqr = ipr, # pour correspondre au format des données hydrobio. Ici l'IPR est deja un eqr donc il n'y a pas de transformation
    niq_libelle=case_when(
      niq_libelle=="Correcte" ~"correcte",
      TRUE ~NA_character_
    )
  ) %>%
  rename(resultat_indice = ipr) %>%
  dplyr::select(-sta_id, 
                -pop_id, 
                -ope_surface_calculee,
                -code_sandre_pp,
                -code_sta_pp,
                -obj_id,
                -cli_borne_inf,
                -cli_borne_sup,
                -cli_id,
                -opi_version_script,
                -pop_bas_id,
                -bas_libelle_sandre
                )
 
```

### Données hydrobio

```{r}
hydrobio_stations_indices_light <- hydrobio_stations_indices %>%
  filter(code_station_hydrobio %in% mes_stations_sans_RHP) %>%
 dplyr::select(
    -code_cours_eau,
    -libelle_cours_eau,
    -NomProducteur
  )
```

## 2.Base de données avec les indices au format long et toutes les métriques au format large

Nous allons utiliser "full_join". Cette fonction nécessite d'avoir les mêmes noms de variables dans les deux tableaux.

### A. On crée des dictionnaires permettant de renommer les variables

```{r}
map_hydrobio <- c(
  code_station = "code_station_hydrobio",
  libelle_station = "libelle_station_hydrobio",
  code_departement = "code_departement",
  coord_point_x= "coord_point_x_L93",
  coord_point_y= "coord_point_y_L93",
  reseaux="RESEAU",
  operateur = "NomPreleveur",
  resultat_indice="resultat_indice_SEEE",
  resultat_eqr="eqr_indice",
  libelle_classe="classe_indice_SEEE"
)

map_aspe <- c(
  code_station = "sta_code_sandre",
  libelle_station = "sta_libelle_sandre",
  code_departement = "dept",
  coordonnee_x = "sta_coordonnees_x",
  coordonnee_y = "sta_coordonnees_y",
  code_prelevement = "ope_id",
  date_prelevement = "ope_date",
  id_classe = "cli_id",
  libelle_classe = "cli_libelle",
  reseaux ="obj_libelle",
  operateur="operateur_peche",
  coord_point_x= "pop_coordonnees_x",
  coord_point_y= "pop_coordonnees_y",
  libelle_qualification= "niq_libelle"

)
```

Nous appliquons ces dictionnaires à nos tableaux

```{r}
hydrobio_stations_indices_light <- hydrobio_stations_indices_light %>% 
  rename(any_of(map_hydrobio)) %>% 
  mutate(coord_point_x = as.numeric(coord_point_x),
         coord_point_y = as.numeric(coord_point_y),
        reseaux=case_when(
          code_station =="03245970"~"RCS",
          TRUE ~ reseaux))


aspe_indices_light <- aspe_indices_light %>% 
  rename(any_of(map_aspe))%>%
  mutate(code_prelevement = as.character(code_prelevement))
```

### B. On effectue la jointure

```{r}
BDD_indices <- bind_rows(hydrobio_stations_indices_light, aspe_indices_light)
```

#### Faire les derniers arrangement des données

```{r}
BDD_indices <- BDD_indices %>% 
  mutate(
    annee = as.numeric(annee),
    cycle_DCE = cycle_DCE(var_temp = annee),
    code_departement= case_when(
      code_departement== "28" ~ "27",
      TRUE~code_departement
    )) %>%
  group_by(code_station, code_support, code_indice, annee) %>%
  filter(date_prelevement == max(date_prelevement)) %>% 
  distinct(date_prelevement, .keep_all = TRUE) %>% 
  ungroup()
```

### Sauvegarder le résutat au format .rds

```{r}
saveRDS(BDD_indices, here("Data/clean_data","BDD_indices.rds"))
```

# Base de données au format large indices et métriques

```{r}
id_colonne <- c(
    "code_station","libelle_station","code_departement","reseaux","date_prelevement", "annee", "code_prelevement","Typologie","Typologie_clean","libelle_typologie", "code_support", "libelle_support"
  )
```

```{r}
BDD_metriques_large <- BDD_metriques %>% 
  distinct() %>% 
  ungroup() %>% 
  pivot_wider(names_from=libelle_metrique,
              values_from=resultat_metrique,
              id_cols=all_of(id_colonne))
```


```{r}
BDD_indices_metriques <- left_join (BDD_indices, 
                                    BDD_metriques_large,
                                    by=id_colonne )
```

### Sauvegarder le résutat au format .rds

```{r}
saveRDS(BDD_indices_metriques, here("Data/clean_data","BDD_indices_metriques.rds"))
```
