---
title: "Sélection des stations qui seront étudiées"
author: "Julia"
date: "2026-02-25"
output: html_document
---

```{r setup, include=FALSE}
knitr::opts_chunk$set(echo = TRUE)
```

Ce script permet de sélectionner les stations qui seront étudiées sur la base de critères.

# Installation

## Chargement des packages

```{r}
library(sf)
library(tidyverse)
library(here)
```

## Chargement des données

```{r}
load(here("Data/clean_data", "aspe_clean_data.rda"))
load(here("Data/clean_data", "hydrobio_clean_data.rda"))
mes_stations<- readRDS(here("Data/clean_data", "mes_stations_sans_RHP.rds")) 
BDD_info_stations<- readRDS(here("Data/clean_data","BDD_info_stations.rds")) 
```

# Select ion 1: en fonction de la distance station_aspe - station_hydrobio

Les stations d'hydrobiologie et aspe sont échantillonnées de façon indépendantes, par des opérateurs différents et à des moments différents. Ainsi au sein d'une même station, les points de prélèvements peuvent être espacés de plusieurs kilomètres. Or on ne peut pas comparer des indices alors qu'ils ne proviennent pas de la même zone échantillonnée. Il est donc nécessaire de définir la distance maximale acceptée entre deux points d'une même station.

Pour cela, nous allons calculer les distances entre les points échantillonnés pour les réseaux hydrobio et ceux échantillonnés pour les réseaux piscicoles.

## Arrangement des données

```{r}
stations_aspe <- aspe_indices %>%
  filter(sta_code_sandre %in% mes_stations) %>%
  select(sta_code_sandre,
         sta_libelle_sandre,
         sta_coordonnees_x,
         sta_coordonnees_y,
         pop_coordonnees_x,
         pop_coordonnees_y) %>%
  st_as_sf(
    coords = c("pop_coordonnees_x", "pop_coordonnees_y"),
    crs = 2154,
    remove = FALSE
  ) %>%  # on transforme les coordonnées des stations en objet sf en gardant les colonnes de coordonnées d'origines
  unique() %>%
  rename(
    code_station = sta_code_sandre,
    libelle_station = sta_libelle_sandre,
    coordonnee_x = sta_coordonnees_x,
    coordonnee_y = sta_coordonnees_y
  ) %>%
  mutate(source = "aspe",
         code_support="4")

stations_hydrobio <- hydrobio_stations_indices %>%
  filter(code_station_hydrobio %in% mes_stations,
         !(code_support=="4")) %>%
  select(
    code_station_hydrobio,
    libelle_station_hydrobio,
    coordonnee_x,
    coordonnee_y,
    code_support,
    coord_point_x_L93,
    coord_point_y_L93
  ) %>%
  mutate(source = "hydrobio",
         coord_point_x_L93=as.numeric(coord_point_x_L93),
         coord_point_y_L93= as.numeric(coord_point_y_L93)) %>% 
  distinct() %>%
  filter(!is.na(coord_point_x_L93), !is.na(coord_point_y_L93)) %>% 
  rename(code_station = code_station_hydrobio, 
         libelle_station = libelle_station_hydrobio,
         pop_coordonnees_x = coord_point_x_L93,
         pop_coordonnees_y = coord_point_y_L93) %>%
  st_as_sf(
    coords = c("pop_coordonnees_x", "pop_coordonnees_y"),
    crs = 2154,
    remove = FALSE
  ) 
```

## Jointure

On créé un tableau contenant les géométries des points de prélèvements hydrobio et poisson.

```{r}
stations <- stations_aspe %>% 
  bind_rows(stations_hydrobio) 
```

## Réarrangement de la nouvelle table

```{r}
#On convertit la géométrie active en colonne normale
stations_df <- stations %>%
  mutate(geometry_col = geometry) %>%  # copie de la géométrie
  st_drop_geometry()                   # on enlève la géométrie active

#Pivot : chaque support devient une colonne de géométrie
stations_wide <- stations_df %>%
  select(code_station, libelle_station, code_support, geometry_col) %>%
  pivot_wider(
    names_from = code_support,
    values_from = geometry_col,
    names_prefix = "geom_"
  )

#On reconstruit les colonnes géométriques en sfc
stations_wide <- stations_wide %>%
  mutate(
    geom_4  = st_sfc(purrr::map(geom_4,  ~ .x[[1]]),  crs = st_crs(stations)),
    geom_10 = st_sfc(purrr::map(geom_10, ~ .x[[1]]), crs = st_crs(stations)),
    geom_13 = st_sfc(purrr::map(geom_13, ~ .x[[1]]), crs = st_crs(stations)),
    geom_27 = st_sfc(purrr::map(geom_27, ~ .x[[1]]), crs = st_crs(stations))
  )


#Créer de nouvelle svariables contenant la distance entre les coordonnées du point poisson et celles des points hydrobio pour chaque station.
distances_pop <- stations_wide %>%
  mutate(
    dist_4_10 = map2_dbl(geom_4, geom_10, ~ round(as.numeric(st_distance(.x, .y)) / 1000, 3)),
    dist_4_13 = map2_dbl(geom_4, geom_13, ~ round(as.numeric(st_distance(.x, .y)) / 1000, 3)),
    dist_4_27 = map2_dbl(geom_4, geom_27, ~ round(as.numeric(st_distance(.x, .y)) / 1000, 3))
  )
```

## Filtrer les stations en fonction de la distance maximale acceptée

```{r}
# définir notre paramètre de distance
distance_max_km <- 5

distances_filtrees <- distances_pop %>%
  filter(
    dist_4_10 <= distance_max_km &
    dist_4_13 <= distance_max_km &
    dist_4_27 <= distance_max_km
  )

#Récupérer les codes des stations respectant les critères de distance 
selection_station_distance<- distances_filtrees$code_station
```

# Sélection 2: en fonction du nombre d’occurrences - qualifications non définissable et correcte

## Chargement des données

```{r}
BDD_indices <- readRDS(here("Data/clean_data", "BDD_indices.rds"))
min_occurrence <- 4
```

## Chargement des fonctions

```{r}
source(here::here("R","fun_compte_indices.R"))
```

## Préparation des données

```{r}
#Compter le nombre de valeurs de nos indices pour chaque station
nb_indices_indef <- BDD_indices %>%
  st_drop_geometry() %>%
  filter(code_station %in% selection_station_distance) %>%
  count_index(code_station, libelle_station, code_indice)
```

```{r}
# Filtrer en fonction du critère d’occurrence minimale
#On veut les stations qui ont obligatoirement au moins 4 valeurs d'IPR et au moins 4 valeurs pour 2 des trois indices d'hydrobiologie
selection_stations_indef <- nb_indices_indef %>%
  filter(
    n_7036 >= min_occurrence, 
    rowSums(across(c(n_2928, n_5856, n_7613), 
                   ~ .x >= min_occurrence)) >= 2  ) # filtre les stations qui ont au moins 2 indices hydrobio avec 4 valeurs
```

Pour 4 occurrences min et les données correctes + non définissables avec distance max= 5km, on a 77 stations

Enfin, pour certaines stations échantillonnées l'IPR n'est pas applicable, nous allons donc créer un objet contenant les codes de ces stations afin de les retirer du jeux de données
```{r}
IPR_non_applicable <- c("03254770", "03255580", "03254370","03272685","03217400", "03205000", "03174000","03217000","03216000") 

selection_stations_indef <- selection_stations_indef %>% 
  filter(!code_station %in% IPR_non_applicable)
```

# Récupérer les listes de stations remplissant les critères

```{r}
liste_stations_retenues<- selection_stations_indef$code_station

info_stations_etudiees <- BDD_info_stations %>% 
  filter(sta_code_sandre %in% liste_stations_retenues)

#Sauvegarder la liste
saveRDS(liste_stations_retenues, here("Data/clean_data", "liste_stations_retenues.rds"))
saveRDS(IPR_non_applicable, here("Data/clean_data", "liste_sta_IPR_non_applicable.rds"))
write.table(x = info_stations_etudiees, file = '../Output/stations_etude.csv', sep = ';', row.names = FALSE)
```
