---
title: "Distribution des indices"
author: "Julia"
date: "2026-02-19"
output: html_document
---

```{r setup, include=FALSE}
knitr::opts_chunk$set(echo = TRUE)
```

Ce script permet de générer des graphiques pour visualiser la distribution de nos indices.

# Installation

## Chargement des packages

```{r message=FALSE, warning=FALSE}
library(tidyverse)
library(here)
library(ggtext)
```

## Chargement des données

```{r}
load(here("Data/clean_data", "BDD_etude.rda"))
mes_stations <- readRDS(here("Data/clean_data", "liste_stations_retenues.rds")) #stations remplissant les critères de sélection
```

## Préparation des données

```{r}
BDD_indices <- BDD_indices %>% 
  filter(code_station %in% mes_stations)
```

# Histogramme

## Calcul des médianes pour chaque indice

```{r}
med_total <- BDD_indices %>%
  group_by(libelle_indice) %>%
  summarise(mediane = median(resultat_eqr, na.rm = TRUE),
            .groups = "drop")

#compter le nombre de stations prise en compte pour chaque indice
stations_par_indice_histo <- BDD_indices %>%
  group_by(libelle_indice) %>%
  summarise(n_stations = n_distinct(code_station), .groups = "drop")
```

## Graphique

```{r}
distrib_histo <- ggplot(BDD_indices,
                              aes(x = resultat_eqr, fill = libelle_indice)) +
  geom_histogram(show.legend = FALSE, color = "black") +
  #ajouter une ligne pour la médiane
  geom_vline(
    data = med_total,
    aes(xintercept = mediane),
    color = "red",
    linewidth = 1
  ) +
  #une facette par indice
  facet_wrap( ~ libelle_indice, scales = "free") +
  #ajouter le nombre de stations prise en compte par indice
  geom_text(
    data = stations_par_indice_histo,
    aes(
      x = -Inf,
      y = Inf,
      label = paste0("Stations = ", n_stations)
    ),
    hjust = -5.3,
    vjust = 2,
    size = 3
  ) +
  theme_bw() +
  labs(
    title = "Distribution des EQR de chaque indice, données 'correctes' et 'non définissables'.",
    subtitle = "La médiane est représentée en rouge",
    x = "Résultat",
    y = "Nombre"
  )

#Télécharger l'histogramme
ggsave(
  filename = "distrib_histo.png",
  plot = distrib_histo,
  width = 10,
  height = 7,
  dpi = 300,
  path = "../Output/3_Distribution_indices"
)
```


# Graphique de densité par cycle DCE 

## Préparation des données

```{r}
#calculer la médiane des 4 indice par cycle DCE
med_dce <- BDD_indices %>%
  drop_na(cycle_DCE)%>%
  group_by(libelle_indice, cycle_DCE) %>%
  summarise(mediane = median(resultat_eqr, na.rm = TRUE),
            .groups = "drop") 
```

## Identifier les stations qui sont présentes dans les 2 cycles pour chaque indice séparément
```{r}
stations_3_cycles_par_indice <- BDD_indices %>%
  drop_na(cycle_DCE)%>%
  distinct(code_indice, code_station, cycle_DCE) %>%
  group_by(code_indice, code_station) %>%
  summarise(nb_cycles = n_distinct(cycle_DCE), .groups = "drop") %>%
  filter(nb_cycles == 3)

BDD_3_cycles <- BDD_indices %>%
  drop_na(cycle_DCE)%>%
  semi_join(stations_3_cycles_par_indice,
            by = c("code_indice", "code_station")) 
```

## Graphique

```{r}
# Compter le nombre de stations prises en compte pour chaque indice
stations_par_indice <- BDD_3_cycles %>%
  group_by(libelle_indice, cycle_DCE) %>%
  summarise(n_stations = n_distinct(code_station), .groups = "drop")

#définir le style de ligne pour les 3 cycles
style <- c(1, 2, 3)

distrib_densite <- ggplot(BDD_3_cycles, aes(x = resultat_eqr, fill = cycle_DCE)) +
  geom_density(color = "black", alpha = 0.8) +
  scale_fill_manual(values = c("#009E73FF", "#56B4E9FF", "#E69F00FF")) +
  #ajouter une ligne correspondant à la médiane de chaque cycle
  geom_vline(
    data = med_dce,
    aes(xintercept = mediane, linetype = cycle_DCE),
    color = "black",
    linewidth = 1
  ) +
  scale_linetype_manual(values = style) +
  #ajouter le nombre de stations prises en compte
  geom_text(
    data = stations_par_indice,
    aes(
      x = -Inf,
      y = Inf,
      label = paste0("Stations = ", n_stations)
    ),
    hjust = -4.5,
    vjust = 2.2,
    size = 3
  ) +
  
  facet_wrap(~ libelle_indice, scales = "free") +
  theme_bw() +
  labs(
    title = "Distribution des EQR par indice, données 'correcte' et 'non définissable'.",
    subtitle = "Pour chaque indice, on représente les résultats obtenus pour les stations présentes dans les deux cycles.",
    x = "Résultat",
    y = "Densité",
    fill = "Cycle DCE",
    linetype = "Médianes"
  ) +
  theme(
    plot.title = element_textbox_simple(size = 12),
    axis.title.x = element_text(size = 11),
    axis.title.y = element_text(size = 11),
    strip.text.x = element_text(size = 9, face = "bold"),
    legend.title = element_text(size = 9),
    legend.text = element_text(size = 8)
  )

#Télécharger le graphique
ggsave(
  filename = "distrib_densite.png",
  plot = distrib_densite,
  width = 10,
  height = 7,
  dpi = 300,
  path = "../Output/3_Distribution_indices"
)
```
