---
title: "023_LMM_IPR"
author: "Julia"
date: "2026-02-23"
output: html_document
---

```{r setup, include=FALSE}
knitr::opts_chunk$set(echo = TRUE)
```

Ce script permet de visualiser l'évolution de l'IPR au cours des années à l'échelle de la Normandie

Pour étudier les tendances de l'IPR au cours du temps, nous allons utiliser un modele linéaire mixte. Les réseaux RRP et RCS vont être étudiés séparément.

# Installation
## Chargement des packages
```{r message=FALSE, warning=FALSE}
library(tidyverse)
library(lubridate)
library(here)
library(lme4)
library(ggtext)
library(DHARMa)
library(MuMIn)
library(lmerTest)
library(car)
library(readr)
library(colorspace)
```

## Chargement des fonctions
```{r}
source(here::here("R", "fun_classe_ecologique.R"))
```

## Chargement des données
```{r}
load(here("Data/clean_data", "BDD_etude.rda"))
mes_stations <- readRDS(here("Data/clean_data", "liste_stations_retenues.rds"))
valeurs_seuils <- readRDS(here("Data/clean_data", "valeurs_seuils_indices.rds"))
```

```{r}
BDD_IPR <- BDD_indices %>% 
  filter(code_station %in% mes_stations,
         libelle_indice=="IPR")
```


# 1. Réseau RRP

## Préparer les données
```{r}
BDD_IPR_RRP <- BDD_IPR%>% 
  filter(reseaux=="RRP", 
         annee>=2013)%>% #le réseau RRP est étudié à partir de 2013
  mutate(resultat_log = log(resultat_eqr+1)) %>% #on log transforme les données 
  group_by(code_station) %>%
  mutate(annee_c = (annee - min(annee) + 1)) #centrer les années
         
```

## LMM sur les données IPR log transformées

Hypothèse à tester: l'évolution temporelle de la valeur de l'indice dépend des stations 
```{r}
M_log_RRP <- lmer(resultat_log ~ annee_c + (1 + annee_c |code_station), #effet fixe "annee" + effet aléatoire "station" sur intercept et pente
                  data = BDD_IPR_RRP,
                  REML = FALSE) 
```

### Vérifier le respect des conditions d'application
```{r}
#Visualisation des résidus
sim_log_RRP  <- simulateResiduals(M_log_RRP)

# Affichage côte à côte
par(mfrow = c(2, 2))
plot(sim_log_RRP, main = "DHARMa - M_log_RRP")
```

## Interprétation du modèle.
```{r}
Modele_IPR_RRP <- lmer(resultat_log ~ annee_c + (1 + annee_c | code_station) , 
                       data = BDD_IPR_RRP, 
                       REML=TRUE, 
                       control=lmerControl(optimizer = "bobyqa")) 

# Résumé avec p-values
summary(Modele_IPR_RRP)

# Récupérer les paramètres du modèle
coef_table_RRP <- as.data.frame(coef(summary(Modele_IPR_RRP)))
names(coef_table_RRP) <- c("Estimate", "Std_Error", "df", "t_value", "p_value")

# Extraire les valeurs
intercept_est  <- coef_table_RRP["(Intercept)", "Estimate"]
intercept_p    <- coef_table_RRP["(Intercept)", "p_value"]

annee_est      <- coef_table_RRP["annee_c", "Estimate"]
annee_p        <- coef_table_RRP["annee_c", "p_value"]

# R²
r2_vals <- r.squaredGLMM(Modele_IPR_RRP)
r2_marg <- r2_vals[1]
r2_cond <- r2_vals[2]

# Construire un tableau
donnees_model_IPR_RRP <- data.frame(
  libelle_indice = "IPR",
  reseaux = "RRP",
  intercept_estimate = intercept_est,
  intercept_pvalue = intercept_p,
  annee_estimate = annee_est,
  annee_pvalue = annee_p,
  R2_marginal = r2_marg,
  R2_conditionnel = r2_cond
)

# Arrondir
donnees_model_IPR_RRP <- donnees_model_IPR_RRP %>%
  mutate(annee_estimate = exp(annee_estimate),
         across(where(is.numeric), ~ round(., 3)))
```

## Retranformer les données pour faire le plot sur les valeurs brutes
```{r}
newdata_RRP <- data.frame(annee = seq(min(BDD_IPR_RRP$annee), 
                                      max(BDD_IPR_RRP$annee), 
                                      length.out = 200))

newdata_RRP$annee_c <- newdata_RRP$annee - min(BDD_IPR_RRP$annee) + 1
pred <- predict(Modele_IPR_RRP,
                newdata_RRP,
                re.form = NA,
                se.fit = TRUE)

#Intervalle de confiance
newdata_RRP$fit_log   <- pred$fit
newdata_RRP$lower_log <- pred$fit - 1.96 * pred$se.fit
newdata_RRP$upper_log <- pred$fit + 1.96 * pred$se.fit

#Retransformer les données, sachant que la tranformation initiale: log(resultat+1)
newdata_RRP$fit   <- exp(newdata_RRP$fit_log) - 1
newdata_RRP$lower <- exp(newdata_RRP$lower_log) - 1
newdata_RRP$upper <- exp(newdata_RRP$upper_log) - 1
```


# 2. Réseau RCS 

## Préparer les données
```{r}
BDD_IPR_RCS <- BDD_IPR%>% 
  filter(reseaux=="RCS")%>% 
  mutate(resultat_log = log(resultat_eqr+1)) %>% #on log transforme les données
  group_by(code_station) %>%
  mutate(annee_c = (annee - min(annee) + 1))  #centrer l'année

```


## LMM sur les données IPR log transformées

Hypothèse à tester: l'évolution de la valeur de l'indice dépend des stations 

```{r}
M_log_RCS <- lmer(resultat_log ~ annee_c + (1 + annee_c | code_station), 
                  data = BDD_IPR_RCS, 
                  REML=FALSE) 
```


### Vérifier le respect des conditions d'application
```{r}
#Visualisation des résidus
sim_log_RCS  <- simulateResiduals(M_log_RCS)

# Affichage côte à côte
par(mfrow = c(2, 2))
plot(sim_log_RCS, main = "DHARMa - M_log_RCS")
```


## Interprétation du modèle
```{r}
Modele_IPR_RCS <- lmer(resultat_log ~ annee_c + (1 + annee_c | code_station), 
                       data = BDD_IPR_RCS, 
                       REML=TRUE, 
                       control=lmerControl(optimizer = "bobyqa"))

# Résumé avec p-values
summary(Modele_IPR_RCS)

# Récupérer les données du modèle
coef_table_RCS <- as.data.frame(coef(summary(Modele_IPR_RCS)))
names(coef_table_RCS) <- c("Estimate", "Std_Error", "df", "t_value", "p_value")

# Extraire les valeurs
intercept_est  <- coef_table_RCS["(Intercept)", "Estimate"]
intercept_p    <- coef_table_RCS["(Intercept)", "p_value"]

annee_est      <- coef_table_RCS["annee_c", "Estimate"]
annee_p        <- coef_table_RCS["annee_c", "p_value"]

# R²
r2_vals <- r.squaredGLMM(Modele_IPR_RCS)
r2_marg <- r2_vals[1]
r2_cond <- r2_vals[2]

# Construire un tableau déjà tidy
donnees_model_IPR_RCS <- data.frame(
  libelle_indice = "IPR",
  reseaux = "RCS",
  intercept_estimate = intercept_est,
  intercept_pvalue = intercept_p,
  annee_estimate = annee_est,
  annee_pvalue = annee_p,
  R2_marginal = r2_marg,
  R2_conditionnel = r2_cond
)

# Arrondir
donnees_model_IPR_RCS <- donnees_model_IPR_RCS %>%
  mutate(annee_estimate = exp(annee_estimate),
         across(where(is.numeric), ~ round(., 3)))
```

## Retransformer les données pour faire le plot sur les valeurs brutes

```{r}
newdata_RCS <- data.frame(
  annee = seq(min(BDD_IPR_RCS$annee), max(BDD_IPR_RCS$annee), length.out = 200)
)
newdata_RCS$annee_c <- newdata_RCS$annee - min(BDD_IPR_RCS$annee) + 1
pred <- predict(Modele_IPR_RCS, newdata_RCS, re.form = NA, se.fit = TRUE)
newdata_RCS$fit_log   <- pred$fit
newdata_RCS$lower_log <- pred$fit - 1.96 * pred$se.fit
newdata_RCS$upper_log <- pred$fit + 1.96 * pred$se.fit

newdata_RCS$fit   <- exp(newdata_RCS$fit_log)-1
newdata_RCS$lower <- exp(newdata_RCS$lower_log)-1
newdata_RCS$upper <- exp(newdata_RCS$upper_log)-1
```



# 3. Graphiques
## a. Tendances générales des deux réseaux

```{r}
#définir les bornes des classes d'état biologique
bornes_IPR <- list(
  #bornes pour l'IPR
  "7036"=list(
    borne_inf = c(0,5,16,25,36),
    borne_sup = c(5,16,25,36,60),
    couleurs  = c("red","orange","yellow","lightgreen","#2b83ba"),
    classe_libelle = c("Mauvais", "Médiocre", "Moyen", "Bon", "Très bon")
  )
)

classes_generales_IPR <- creation_classes(col_code= "7036", 
                                bornes_indices=bornes_IPR)
```


```{r}
#créer le graphique
Tendances_generales <- ggplot(BDD_IPR, aes(x = annee, y = resultat_eqr)) +
  #couleurs de fond correspondant aux classes d'état biologique
  ggplot2::geom_rect(
    data = classes_generales_IPR,
    ggplot2::aes(ymin = classe_borne_inf, 
                 ymax = classe_borne_sup, 
                 fill = classe_libelle),
    xmin = -Inf,
    xmax = Inf,
    alpha = 0.2,
    inherit.aes = FALSE
  ) +
  #appliquer la palette des classes d'état biologique
  ggplot2::scale_fill_manual(
    name = "Etat biologique",
    values = setNames(
      classes_generales_IPR$classe_couleur,
      classes_generales_IPR$classe_libelle
    ),
    guide = ggplot2::guide_legend(reverse = TRUE)
  ) +
  #Ajouter les points des valeurs brutes d'indices
  geom_point(
    colour = "black",
    size = 1,
    alpha = 0.1
  ) +
  #ajouter la tendance du réseau RCS
  geom_line(
    data = newdata_RCS,
    aes(x = annee, y = fit, colour = "Tendance générale RCS"),
    linewidth = 1.3,
    inherit.aes = FALSE
  ) +
  #ajouter la limite basse de l'intervalle de confiance du réseau RCS
  geom_line(
    data = newdata_RCS,
    aes(x = annee, y = lower),
    linetype = "dotted",
    colour = "#CD6839",
    linewidth = 1,
    alpha = 1,
    inherit.aes = FALSE
  ) +
  #ajouter la limite haute de l'intervalle de confiance du réseau RCS
  geom_line(
    data = newdata_RCS,
    aes(x = annee, y = upper),
    linetype = "dotted",
    colour = "#CD6839",
    linewidth = 1,
    alpha = 1,
    inherit.aes = FALSE
  ) +
  #ajouter la tendance du réseau RRP
  geom_line(
    data = newdata_RRP,
    aes(x = annee, y = fit, colour = "Tendance générale RRP"),
    linewidth = 1.3,
    inherit.aes = FALSE
  ) +
  # ajouter la limite basse de l'intervalle de confiance du réseau RRP
  geom_line(
    data = newdata_RRP,
    aes(x = annee, y = lower),
    linetype = "dotted",
    colour = "#2D0084",
    linewidth = 1,
    alpha = 1,
    inherit.aes = FALSE
  ) +
  #ajouter la limite haute de l'intervalle de confiance du réseau RRP
  geom_line(
    data = newdata_RRP,
    aes(x = annee, y = upper),
    linetype = "dotted",
    colour = "#2D0084",
    linewidth = 1,
    alpha = 1,
    inherit.aes = FALSE
  ) +
  scale_color_manual(
    name = "Droites de tendance",
    values = c(
      "Tendance générale RCS" = "#CD6839",
      "Tendance générale RRP" = "#2D0084"
    )
  ) +
  scale_y_reverse() +
  labs(
    title = "Tendances temporelles des résultats de l'EQR Indice Poisson Rivière (IPR) par réseau.",
    subtitle = "Formule LMM = <i>resultat_eqr ~ annee_centree + (1 + annee_centree | code_station)</i>.<br>
    Les lignes en pointillés correspondent aux intervalles de confiance des tendances. ",
    caption = "**EQR** = Ecological Quality Ratio, il s'agit d'un ratio entre le résultat observé et une valeur de référence.<br>
**<span style='color:#CD6839;'>RCS</span>**= Réseau de Contrôle de Surveillance.<br>
**<span style='color:#2D0084;'>RRP</span>**= Réseau de Référence Perenne.<br>
Une augmentation de la valeur de l'IPR correspond à la dégradation de l'état biologique.<br>
L'IPR est étudié sur la periode 2013-2024 pour le réseau **<span style='color:#2D0084;'>RRP</span>** et 2007-2024 pour le réseau **<span style='color:#CD6839;'>RCS</span>**.",
x = "Année",
y = "IPR"
  ) +
  theme_bw() +
  theme(
    plot.title = element_textbox_simple(
      size = 16,
      face = "bold",
      margin = margin(t = 10, b = 10)
    ),
    plot.subtitle = ggtext::element_textbox_simple(size = 13, margin = margin(b = 10)),
    axis.title = element_text(size = 14),
    axis.text = element_text(size = 12),
    legend.title = element_text(size = 13, face = "bold"),
    legend.text = element_text(size = 13),
    legend.position = "right",
    legend.title.position = "top",
    plot.caption = element_textbox_simple(
      size = 12,
      hjust = 0,
      # 0 = aligné à gauche, 1 = à droite
      lineheight = 1.2,
      margin = margin(t = 10),
      fill = "white",
      box.color = "black",
      width = unit(0.80, "npc")
    )
  )

#Télécharger la figure
ggplot2::ggsave(
  filename = file.path(
    "../Output/1_Tendance_indice/03_LMM/IPR/Tendances_generales_IPR.jpg"
  ),
  plot     = Tendances_generales,
  width    = 13,
  height   = 10
)
```

## b. Réseau RRP
```{r}
#récupérer les données du modèle RRP
stations.coef_RRP <- coef(Modele_IPR_RRP)$code_station
stations.coef_RRP$code_station <- rownames(stations.coef_RRP)

stations.coef_RRP <- coef(Modele_IPR_RRP)$code_station %>%
  as.data.frame() %>%
  tibble::rownames_to_column("code_station") %>%
  dplyr::rename(intercept_station = `(Intercept)`, pente_station = annee_c)

lines_by_station_RRP <- BDD_IPR_RRP %>%
  dplyr::select(code_station,
                code_sta_pp,
                libelle_station,
                code_departement,
                annee,
                annee_c) %>%
  dplyr::distinct() %>%
  dplyr::left_join(stations.coef_RRP, by = "code_station") %>%
  dplyr::mutate(fit_log = intercept_station + pente_station * annee_c,
                fit = exp(fit_log) - 1)
```

Définir l'ordre d'apparition des stations en fonction de la valeur de la pente et du code du département

```{r}
ordre_stations_RRP <- lines_by_station_RRP %>%
  distinct(libelle_station, pente_station) %>%
  arrange(desc(pente_station)) %>%
  pull(libelle_station)

BDD_IPR_RRP <- BDD_IPR_RRP %>%
  mutate(libelle_station = factor(libelle_station, levels = ordre_stations_RRP))

lines_by_station_RRP <- lines_by_station_RRP %>%
  mutate(libelle_station = factor(libelle_station, levels = ordre_stations_RRP))

#préparer les labels des facettes composés du nom de la station + du code département
lab_facet_RRP <- BDD_IPR_RRP %>%
  ungroup() %>%
  distinct(libelle_station, code_departement) %>%
  mutate(label = paste0(libelle_station, " (", code_departement, ")")) %>%
  select(-code_departement) %>%   # garder seulement 2 colonnes
  tibble::deframe()

```

```{r}
#déterminer les bornes des classes d'état biologique pour chaque station
classes_IPR <- valeurs_seuils %>%
  filter(indice=="IPR") %>% 
  dplyr::rename(
    classe_borne_inf = seuil_bas,
    classe_borne_sup = seuil_haut,
    classe_libelle   = classe,
    classe_couleur   = couleur
  )

#créer la palette des classes d'état biologique
classes_IPR$classe_couleur <- lighten(classes_IPR$classe_couleur, 0.7)
classes_IPR$classe_libelle <- factor(
  classes_IPR$classe_libelle,
  levels = c("Mauvais", "Médiocre", "Moyen", "Bon", "Très bon")
)
```

```{r}
#paramètres de mise en page du graph
n_facettes_RRP <- length(unique(BDD_IPR_RRP$libelle_station))
n_col_RRP <- 5
n_lignes_RRP <- ceiling(n_facettes_RRP / n_col_RRP)
hauteur_plot_RRP <- n_lignes_RRP * 3
largeur_plot_RRP <- n_col_RRP * 4

#graphique
Tendance_IPR_RRP <- ggplot(BDD_IPR_RRP, aes(x = annee, y = resultat_eqr)) +
  #ajout des couleurs de fond correspondant aux classes d'état biologique
  geom_rect(
    data = classes_IPR,
    aes(ymin = classe_borne_inf, ymax = classe_borne_sup, fill = classe_libelle),
    xmin = -Inf,
    xmax = Inf,
    alpha = 0.6,
    inherit.aes = FALSE
  ) +
  scale_fill_manual(
    name = "État biologique",
    values = setNames(classes_IPR$classe_couleur, classes_IPR$classe_libelle),
    guide = guide_legend(reverse = TRUE)
  ) +
  #limite basse de l'intervalle de confiance du réseau RRP
  geom_line(
    data = newdata_RRP,
    aes(x = annee, y = lower),
    linetype = "dotted",
    colour = "#2D0084",
    linewidth = 0.6,
    alpha = 0.6,
    inherit.aes = FALSE
  ) +
  #limite haute de l'intervalle de confiance du réseau RRP
  geom_line(
    data = newdata_RRP,
    aes(x = annee, y = upper),
    linetype = "dotted",
    colour = "#2D0084",
    linewidth = 0.6,
    alpha = 0.6,
    inherit.aes = FALSE
  ) +
  #tendance du réseau RRP
  geom_line(
    data = newdata_RRP,
    aes(x = annee, y = fit, colour = "Tendance générale des stations RRP"),
    linewidth = 1,
    linetype = 2,
    inherit.aes = FALSE
  ) +
  #données brutes de la station
  geom_point(
    colour = "#990099FF",
    size = 2,
    alpha = 0.7) +
  #Tendance de la station
  geom_line(
    data = lines_by_station_RRP,
    aes(x = annee, y = fit, colour = "Tendance de la station"),
    linewidth = 1
  ) +
  scale_color_manual(
    name = "Droites de tendance",
    values = c(
      "Tendance générale des stations RRP" = "#2D0084",
      "Tendance de la station" = "#990099FF"
    )
  ) +
  scale_y_reverse() +
  scale_x_continuous(breaks = seq(
    from = min(BDD_IPR_RRP$annee),
    to   = max(BDD_IPR_RRP$annee),
    by   = 2
  )) +
  facet_wrap(
    ~ libelle_station,
    ncol = n_col_RRP,
    labeller = labeller(libelle_station = lab_facet_RRP)
  ) +
  labs(
    title = "Tendance temporelle des résultats de l'EQR Indice Poisson Rivière (IPR) pour les stations <span style='color:#2D0084;'>RRP</span>, et comparaison avec la tendance générale des stations <span style='color:#2D0084;'>RRP</span>.",
    subtitle = "Formule LMM = <i>resultat_eqr ~ annee_centree + (1 + annee_centree | code_station)</i>.<br>
    Les lignes en pointillés délimitent l'intervalle de confiance de la tendance générale du réseau **<span style='color:#2D0084;'>RRP</span>**.",
    caption = "**EQR** = Ecological Quality Ratio, il s'agit d'un ratio entre le résultat observé et une valeur de référence.<br>
**<span style='color:#2D0084;'>RRP</span>**= Réseau de Référence Perenne.<br>
Une augmentation de la valeur de l'IPR correspond à la dégradation de l'état biologique.<br>
L'IPR est étudié sur la periode 2013-2024.",
x = "Année",
y = "IPR"
  ) +
  theme_bw() +
  theme(
    plot.title = element_textbox_simple(
      size = 20,
      # Taille du texte
      face = "bold",
      # Gras
      margin = margin(b = 10)
    ),
    # Marge en bas
    plot.subtitle = element_markdown(
      size = 16,
      # Taille du texte
      lineheight = 1.3,
      margin = margin(b = 5)
    ),
    # Marge en bas
    axis.title = element_text(size = 16),
    legend.title = element_text(size = 16, face = "bold"),
    legend.text = element_text(size = 14),
    legend.position = "bottom",
    legend.title.position = "top",
    strip.text = element_textbox_simple(
      size = 11,
      margin = margin(10, 3, 7, 3),
      halign = 0.5
    ),
    strip.background = element_rect(fill = NA, color = "black"),
    plot.caption = element_textbox_simple(
      size = 13,
      hjust = 0,
      # 0 = aligné à gauche, 1 = à droite
      lineheight = 1.2,
      margin = margin(b = 5),
      box.color = "black",
      linewidth = 0.7,
      width = unit(0.80, "npc")
    )
  )

#Télécharger les graphiques
ggplot2::ggsave(
  filename = file.path(
    "../Output/1_Tendance_indice/03_LMM/IPR/Tendance_IPR_RRP.jpg"
  ),
  plot     = Tendance_IPR_RRP,
  width    = largeur_plot_RRP,
  height   = hauteur_plot_RRP
)
```



## b. Réseau RCS

```{r}
#Mettre les coeffs dans un tableau pour les rendre plus faciles à manipuler
stations.coef_RCS <- coef(Modele_IPR_RCS)$code_station
stations.coef_RCS$code_station <- rownames(stations.coef_RCS)

stations.coef_RCS <- coef(Modele_IPR_RCS)$code_station %>%
  as.data.frame() %>%
  tibble::rownames_to_column("code_station") %>%
  dplyr::rename(intercept_station = `(Intercept)`, pente_station = annee_c)

lines_by_station_RCS <- BDD_IPR_RCS %>%
  dplyr::select(code_station,
                code_sta_pp,
                libelle_station,
                annee,
                annee_c,
                code_departement) %>%
  dplyr::distinct() %>%
  dplyr::left_join(stations.coef_RCS, by = "code_station") %>%
  dplyr::mutate(fit_log = intercept_station + pente_station * annee_c,
                fit = exp(fit_log) - 1)
```


Définir l'ordre d'apparition des stations en fonction de la valeur de la pente
```{r}
ordre_stations_RCS <- lines_by_station_RCS %>%
  distinct(libelle_station, pente_station) %>%
  arrange(desc(pente_station)) %>%
  pull(libelle_station)

BDD_IPR_RCS <- BDD_IPR_RCS %>%
  mutate(libelle_station = factor(libelle_station, levels = ordre_stations_RCS))

lines_by_station_RCS <- lines_by_station_RCS %>%
  mutate(libelle_station = factor(libelle_station, levels = ordre_stations_RCS))

#création des labels pour les facettes, composés du nom de la station + numéro département
lab_facet_RCS <- BDD_IPR_RCS %>%
  ungroup() %>%
  distinct(libelle_station, code_departement) %>%
  mutate(label = paste0(libelle_station, " (", code_departement, ")")) %>%
  select(-code_departement) %>%   # garder seulement 2 colonnes
  tibble::deframe()
```

```{r}
#paramètres de mise en page du graphique
n_facettes_RCS <- length(unique(BDD_IPR_RCS$libelle_station))
n_col_RCS <- 6
n_lignes_RCS <- ceiling(n_facettes_RCS / n_col_RCS)
hauteur_plot_RCS <- n_lignes_RCS * 2.5
largeur_plot_RCS <- n_col_RCS * 3

#graphique
Tendance_IPR_RCS <- ggplot(BDD_IPR_RCS, aes(x = annee, y = resultat_eqr)) +
  #couleurs de fond correspondant aux classes d'état biologique
  geom_rect(
    data = classes_IPR,
    aes(ymin = classe_borne_inf, ymax = classe_borne_sup, fill = classe_libelle),
    xmin = -Inf,
    xmax = Inf,
    alpha = 0.5,
    inherit.aes = FALSE
  ) +
  scale_fill_manual(
    name = "État biologique",
    values = setNames(classes_IPR$classe_couleur, classes_IPR$classe_libelle),
    guide = guide_legend(reverse = TRUE)
  ) +
  #limite basse de l'intervalle de confiance du réseau RCS
  geom_line(
    data = newdata_RCS,
    aes(x = annee, y = lower),
    linetype = "dotted",
    colour = "#CD6839",
    linewidth = 0.6,
    alpha = 0.6,
    inherit.aes = FALSE
  ) +
  #limite haute de l'intervalle de confiance du réseau RCS
  geom_line(
    data = newdata_RCS,
    aes(x = annee, y = upper),
    linetype = "dotted",
    colour = "#CD6839",
    linewidth = 0.6,
    alpha = 0.6,
    inherit.aes = FALSE
  ) +
  #tendance du réseau RCS
  geom_line(
    data = newdata_RCS,
    aes(x = annee, y = fit, colour = "Tendance générale des station RCS"),
    linewidth = 1,
    linetype = 2,
    inherit.aes = FALSE
  ) +
  #données brutes de la station
  geom_point(
    colour = "#990099FF",
    size = 2.5,
    alpha = 0.7) +
  #Tendance de la station
  geom_line(
    data = lines_by_station_RCS,
    aes(x = annee, y = fit, colour = "Tendance de la station"),
    linewidth = 1.3
  ) +
  scale_color_manual(
    name = "Droites de tendance",
    values = c(
      "Tendance générale des station RCS" = "#CD6839",
      "Tendance de la station" = "#990099FF"
    )
  ) +
  scale_y_reverse() +
  facet_wrap(
    ~ libelle_station,
    ncol = n_col_RCS,
    labeller = labeller(libelle_station = lab_facet_RCS)
  ) +
  labs(
    title = "Tendance temporelle des résultats de l'EQR Indice Poisson Rivière (IPR) pour les stations <span style='color:#CD6839;'>RCS</span>, et comparaison avec la tendance générale des stations <span style='color:#CD6839;'>RCS</span>.",
    subtitle = "Formule LMM = <i>resultat_eqr ~ annee_centree + (1 + annee_centree | code_station)</i>.<br>
    Les lignes en pointillés délimitent l'intervalle de confiance de la tendance générale du réseau **<span style='color:#CD6839;'>RCS</span>**.",
    caption = "**EQR** = Ecological Quality Ratio, il s'agit d'un ratio entre le résultat observé et une valeur de référence.<br>
**<span style='color:#CD6839;'>RCS</span>**= Réseau de Contrôle de surveillance.<br>
Une augmentation de la valeur de l'IPR correspond à la dégradation de l'état biologique.<br>
L'IPR est étudié sur la periode 2007-2024.",
x = "Année",
y = "IPR"
  ) +
  theme_bw() +
  theme(
    plot.title = element_textbox_simple(
      size = 20,
      # Taille du texte
      face = "bold",
      # Gras
      margin = margin(b = 10)
    ),
    # Marge en bas
    plot.subtitle = element_markdown(
      size = 16,
      # Taille du texte
      lineheight = 1.3,
      margin = margin(b = 5)
    ),
    # Marge en bas
    axis.title = element_text(size = 16),
    legend.title = element_text(size = 16, face = "bold"),
    legend.text = element_text(size = 14),
    legend.position = "bottom",
    legend.title.position = "top",
    strip.text = element_textbox_simple(
      size = 11,
      margin = margin(10, 3, 7, 3),
      halign = 0.5
    ),
    strip.background = element_rect(fill = NA, color = "black"),
    plot.caption = element_textbox_simple(
      size = 13,
      hjust = 0,
      # 0 = aligné à gauche, 1 = à droite
      lineheight = 1.2,
      margin = margin(b = 5),
      fill = "white",
      box.color = "black",
      width = unit(0.80, "npc")
    )
  )

ggplot2::ggsave(
  filename = file.path(
    "../Output/1_Tendance_indice/03_LMM/IPR/Tendance_IPR_RCS.jpg"
  ),
  plot     = Tendance_IPR_RCS,
  width    = largeur_plot_RCS,
  height   = hauteur_plot_RCS
)
```


# Sauvegarder tous les résultats
## Résultats globaux région
```{r}
donnees_models_IPR <- bind_rows(donnees_model_IPR_RRP, donnees_model_IPR_RCS)

# modification du signe des pentes de l'IPR pour qu'elles puissent être comparées avec les autres indices
# il faut soustraire 1 à la pente pour finir de retransformer les données

donnees_models_IPR <- donnees_models_IPR %>% 
  mutate(annee_estimate=-(annee_estimate-1))
```


## Récupérer les coefficients par station
```{r}
export_pente_df_RRP <- coef(Modele_IPR_RRP)$code_station %>%
  as.data.frame() %>%
  #récupérer les noms de lignes et les mettre en variable
  tibble::rownames_to_column("code_station") %>% 
  #renommer les variables
  rename(intercept_log = `(Intercept)`, 
         pente_log = annee_c) %>%
  mutate(pente = exp(pente_log) -1, #retransformer la pente
         reseaux = "RRP") %>%
  select(-pente_log, -intercept_log)

export_pente_df_RCS <- coef(Modele_IPR_RCS)$code_station %>%
  as.data.frame() %>%
  #récupérer les noms de lignes et les mettre en variable
  tibble::rownames_to_column("code_station") %>%
  #renommer les variables
  rename(intercept_log = `(Intercept)`, 
         pente_log = annee_c) %>% 
  mutate(pente = exp(pente_log) -1, #retransformer les données
         reseaux = "RCS") %>%
  select(-pente_log, -intercept_log)

pentes_IPR <- bind_rows(export_pente_df_RRP, export_pente_df_RCS)

# modification du signe des pentes de l'IPR pour qu'elles puissent être comparées avec les autres indices
pentes_LMM_IPR <- BDD_IPR %>%
  dplyr::select(code_station, code_sta_pp, libelle_station, code_departement) %>%
  dplyr::distinct() %>%
  dplyr::left_join(pentes_IPR, by = "code_station") %>%
  mutate(
    pente = round(-(pente), 4),
    # inverser les pentes pour qu'une pente négative soit associée à une dégradation
    libelle_indice = "IPR"
  ) 
```

```{r}
#tables pour tracer les tendances des stations
lines_by_station_IPR <- bind_rows(lines_by_station_RRP, lines_by_station_RCS)

lines_by_station_IPR <- lines_by_station_IPR %>%
  mutate(libelle_indice = "IPR") %>%
  select(-fit_log)
```


```{r}
#tables pour tracer les tendances des réseaux
data_graph_RRP_IPR <- newdata_RRP %>% 
  mutate(libelle_indice="IPR")

data_graph_RCS_IPR <- newdata_RCS %>% 
  mutate(libelle_indice="IPR")
```

```{r}
saveRDS(donnees_models_IPR, here("Data/clean_data/Models","donnees_models_IPR.rds"))
saveRDS(pentes_LMM_IPR, here("Data/clean_data/Models","pentes_LMM_IPR.rds"))
saveRDS(lines_by_station_IPR, here("Data/clean_data/Models","lines_by_station_IPR.rds"))
saveRDS(data_graph_RRP_IPR, here("Data/clean_data/Models","data_graph_RRP_IPR.rds"))
saveRDS(data_graph_RCS_IPR, here("Data/clean_data/Models","data_graph_RCS_IPR.rds"))
```
