---
title: "023_LMM_IPR"
author: "Julia"
date: "2026-02-23"
output: html_document
editor_options: 
  chunk_output_type: inline
---

```{r setup, include=FALSE}
knitr::opts_chunk$set(echo = TRUE)
```

Script permettant de visualiser l'évolution de l'I2M2 au cours des années à l'échelle de la Normandie

# Installation
## Chargement des packages
```{r message=FALSE, warning=FALSE}
library(tidyverse)
library(lubridate)
library(here)
library(lme4)
library(ggtext)
library(DHARMa)
library(MuMIn)
library(lmerTest)
library(car)
library(colorspace)
```

## Chargement des fonctions
```{r}
source(here::here("R", "fun_classe_ecologique.R"))
```

## Chargement des données
```{r}
load(here("Data/clean_data", "BDD_etude.rda"))
mes_stations <- readRDS(here("Data/clean_data", "liste_stations_retenues.rds"))
valeurs_seuils <- readRDS(here("Data/clean_data", "valeurs_seuils_indices.rds"))
```

```{r}
BDD_I2M2 <- BDD_indices %>% 
  filter(code_station %in% mes_stations,
         libelle_indice=="I2M2")
```


# 1. Réseau RRP

## Préparer les données
```{r}
BDD_I2M2_RRP <- BDD_I2M2%>% 
  filter(reseaux=="RRP",
         annee>=2013)%>% #le réseau RRP est étudié à partir de 2013
  group_by(code_station) %>%
  mutate(annee_c = (annee - min(annee) + 1)) #centrer l'année
```


## LMM sur les données brutes

Hypothèse à tester: l'évolution de la valeur de l'indice dépend des stations 

```{r}
M_brute_RRP <- lmer(resultat_eqr ~ annee_c + (1 + annee_c | code_station), 
                    data = BDD_I2M2_RRP, 
                    REML=FALSE, 
                    lmerControl(optimizer = "bobyqa")) 

sim_brute_RRP <- simulateResiduals(M_brute_RRP)
plot(sim_brute_RRP, main = "DHARMa - M_brute_RRP")
```


## Interprétation du modèle

```{r}
Modele_I2M2_RRP <- lmer(resultat_eqr ~ annee_c + (1 + annee_c | code_station), 
                        data = BDD_I2M2_RRP, 
                        REML=TRUE,
                        control=lmerControl(optimizer = "bobyqa")) 

# Résumé avec p-values
summary(Modele_I2M2_RRP)

# Récupérer les données du modèle
coef_table_RRP <- as.data.frame(coef(summary(Modele_I2M2_RRP)))
names(coef_table_RRP) <- c("Estimate", "Std_Error", "df", "t_value", "p_value")

# Extraire les valeurs
intercept_est  <- coef_table_RRP["(Intercept)", "Estimate"]
intercept_p    <- coef_table_RRP["(Intercept)", "p_value"]

annee_est      <- coef_table_RRP["annee_c", "Estimate"]
annee_p        <- coef_table_RRP["annee_c", "p_value"]

# R²
r2_vals <- r.squaredGLMM(Modele_I2M2_RRP)
r2_marg <- r2_vals[1]
r2_cond <- r2_vals[2]

# Construire un tableau déjà tidy
donnees_model_I2M2_RRP <- data.frame(
  libelle_indice = "I2M2",
  reseaux = "RRP",
  intercept_estimate = intercept_est,
  intercept_pvalue = intercept_p,
  annee_estimate = annee_est,
  annee_pvalue = annee_p,
  R2_marginal = r2_marg,
  R2_conditionnel = r2_cond
)

# Arrondir
donnees_model_I2M2_RRP <- donnees_model_I2M2_RRP %>%
  mutate(across(where(is.numeric), ~ round(., 3)))
```


## Retranformer les données pour faire le plot sur les valeurs brutes

```{r}
newdata_RRP <- data.frame(
  annee = seq(min(BDD_I2M2_RRP$annee), max(BDD_I2M2_RRP$annee), length.out = 200)
)
newdata_RRP$annee_c <- newdata_RRP$annee - min(BDD_I2M2_RRP$annee) + 1
pred <- predict(Modele_I2M2_RRP, newdata_RRP, re.form = NA, se.fit = TRUE)

newdata_RRP$fit   <- pred$fit
newdata_RRP$lower <- pred$fit - 1.96 * pred$se.fit
newdata_RRP$upper <- pred$fit + 1.96 * pred$se.fit
```



# 2. Réseau RCS

## Préparer les données
```{r}
BDD_I2M2_RCS <- BDD_I2M2%>% 
  filter(reseaux=="RCS")%>% 
  group_by(code_station) %>%
  mutate(annee_c = (annee - min(annee) + 1)) #centrer l'année
```

## LMM sur les données brutes

Hypothèse à tester: l'évolution de la valeur de l'indice dépend des stations 

```{r}
M_brute_RCS <- lmer(resultat_eqr ~ annee_c + (1 + annee_c | code_station), 
                    data = BDD_I2M2_RCS, 
                    REML=FALSE, 
                    lmerControl(optimizer = "bobyqa")) 

sim_brute_RCS <- simulateResiduals(M_brute_RCS)
plot(sim_brute_RCS, main = "DHARMa - M_brute_RCS")
```


## Identifier et retirer les outliers

Pour les retirer, on a besoin de leur attribuer un identifiant.
```{r}
# Ajouter un identifiant unique
BDD_I2M2_RCS$id_obs <- seq_len(nrow(BDD_I2M2_RCS))

M_brute_RCS <- lmer(
  resultat_eqr ~ annee_c + (1 + annee_c |code_station) + id_obs,
  data = BDD_I2M2_RCS,
  REML = FALSE ,
  lmerControl(optimizer = "bobyqa")
) #pente aléatoire et intercept aléatoire en fonction des stations


# Résidus DHARMa
sim_brute_RCS <- simulateResiduals(M_brute_RCS, plot = FALSE)

# Indices des outliers
indices_outliers_RCS <- outliers(sim_brute_RCS, return = "index")

# Données du modèle
df_model_RCS <- model.frame(M_brute_RCS)
outlier_table <- df_model_RCS[indices_outliers_RCS, ]

# on a 4 outliers réparti en 2 stations:
# - 03207020 = La riviere du commerce a lillebonne 3
# - 03234215 = L'houay a moulins-sur-orne 1

# Identifiants des outliers
id_outliers_RCS <- df_model_RCS$id_obs[indices_outliers_RCS]

# Retirer les outliers du jeu de données original
BDD_I2M2_RCS_clean <- BDD_I2M2_RCS %>%
  filter(!id_obs %in% id_outliers_RCS)
```

## Interprétation du modèle

```{r}
Modele_I2M2_RCS <- lmer(resultat_eqr~ annee_c + (1 + annee_c | code_station), 
                        data = BDD_I2M2_RCS_clean, 
                        REML=TRUE,
                        control=lmerControl(optimizer = "bobyqa")) 

# Résumé avec p-values
summary(Modele_I2M2_RCS)

# Récupérer les données du modèle
coef_table_RCS <- as.data.frame(coef(summary(Modele_I2M2_RCS)))
names(coef_table_RCS) <- c("Estimate", "Std_Error", "df", "t_value", "p_value")

# Extraire les valeurs
intercept_est  <- coef_table_RCS["(Intercept)", "Estimate"]
intercept_p    <- coef_table_RCS["(Intercept)", "p_value"]

annee_est      <- coef_table_RCS["annee_c", "Estimate"]
annee_p        <- coef_table_RCS["annee_c", "p_value"]

# R²
r2_vals <- r.squaredGLMM(Modele_I2M2_RCS)
r2_marg <- r2_vals[1]
r2_cond <- r2_vals[2]

# Construire un tableau déjà tidy
donnees_model_I2M2_RCS <- data.frame(
  libelle_indice = "I2M2",
  reseaux = "RCS",
  intercept_estimate = intercept_est,
  intercept_pvalue = intercept_p,
  annee_estimate = annee_est,
  annee_pvalue = annee_p,
  R2_marginal = r2_marg,
  R2_conditionnel = r2_cond
)

# Arrondir
donnees_model_I2M2_RCS <- donnees_model_I2M2_RCS %>%
  mutate(across(where(is.numeric), ~ round(., 3)))
```

## Retranformer les données pour faire le plot sur les valeurs brutes
```{r}
newdata_RCS <- data.frame(
  annee = seq(min(BDD_I2M2_RCS_clean$annee), max(BDD_I2M2_RCS_clean$annee), length.out = 200)
)
newdata_RCS$annee_c <- newdata_RCS$annee - min(BDD_I2M2_RCS_clean$annee) + 1
pred <- predict(Modele_I2M2_RCS, newdata_RCS, re.form = NA, se.fit = TRUE)

newdata_RCS$fit   <- pred$fit
newdata_RCS$lower <- pred$fit - 1.96 * pred$se.fit
newdata_RCS$upper <- pred$fit + 1.96 * pred$se.fit
```

# 3. Graphiques 

## a. Tendances générales des deux réseaux
```{r}
#définir les bornes des classes d'état biologique
bornes_I2M2 <- list(
  #bornes pour l'I2M2
  "7613" = list( 
    borne_inf = c(0,0.148,0.295,0.443,0.665),
    borne_sup = c(0.148,0.295,0.443,0.665,1),
    couleurs  = c("red","orange","yellow","lightgreen","#2b83ba"),
    classe_libelle = c("Mauvais", "Médiocre", "Moyen", "Bon", "Très bon")
  ))

classes_generales_I2M2 <- creation_classes(col_code= "7613", 
                                bornes_indices=bornes_I2M2)
```

```{r}
Tendances_generales <- ggplot(BDD_I2M2, aes(x = annee, y = resultat_eqr)) +
  #couleurs de fond correspondant aux classes d'état biologique
  ggplot2::geom_rect(
    data = classes_generales_I2M2,
    ggplot2::aes(ymin = classe_borne_inf, ymax = classe_borne_sup, fill = classe_libelle),
    xmin = -Inf,
    xmax = Inf,
    alpha = 0.2,
    inherit.aes = FALSE
  ) +
  ggplot2::scale_fill_manual(
    name = "Etat biologique",
    values = setNames(
      classes_generales_I2M2$classe_couleur,
      classes_generales_I2M2$classe_libelle
    ),
    guide = ggplot2::guide_legend(reverse = TRUE)
  ) +
  #Points des valeurs brutes d'indices
  geom_point(
    colour = "black",
    size = 1,
    alpha = 0.1) +
  #tendance du réseau RCS
  geom_line(
    data = newdata_RCS,
    aes(x = annee, y = fit, colour = "Tendance générale RCS"),
    linewidth = 1.3,
    inherit.aes = FALSE
  ) +
  #limite basse de l'intervalle de confiance du réseau RCS
  geom_line(
    data = newdata_RCS,
    aes(x = annee, y = lower),
    linetype = "dotted",
    colour = "#CD6839",
    linewidth = 1,
    alpha = 1,
    inherit.aes = FALSE
  ) +
  #limite haute de l'intervalle de confiance du réseau RCS
  geom_line(
    data = newdata_RCS,
    aes(x = annee, y = upper),
    linetype = "dotted",
    colour = "#CD6839",
    linewidth = 1,
    alpha = 1,
    inherit.aes = FALSE
  ) +
  #tendance du réseau RRP
  geom_line(
    data = newdata_RRP,
    aes(x = annee, y = fit, colour = "Tendance générale RRP"),
    linewidth = 1.3,
    inherit.aes = FALSE
  ) +
  #limite basse de l'intervalle de confiance du réseau RRP
  geom_line(
    data = newdata_RRP,
    aes(x = annee, y = lower),
    linetype = "dotted",
    colour = "#2D0084",
    linewidth = 1,
    alpha = 1,
    inherit.aes = FALSE
  ) +
  #limite haute de l'intervalle de confiance du réseau RRP
  geom_line(
    data = newdata_RRP,
    aes(x = annee, y = upper),
    linetype = "dotted",
    colour = "#2D0084",
    linewidth = 1,
    alpha = 1,
    inherit.aes = FALSE
  ) +
  scale_color_manual(
    name = "Droites de tendance",
    values = c(
      "Tendance générale RCS" = "#CD6839",
      "Tendance générale RRP" = "#2D0084"
    )
  ) +
  labs(
    title = "Tendances temporelles générales des résultats de l'EQR Indice Invertébrés Multimétrique (I2M2) par réseaux.",
    subtitle = "Formule LMM = <i>resultat_eqr ~ annee_centree + (1 + annee_centree | code_station)</i>.<br>
    Les lignes en pointillés correspondent aux intervalles de confiance des tendances. ",
    caption = "**EQR** = Ecological Quality Ratio, il s'agit d'un ratio entre le résultat observé et une valeur de référence.<br>
**<span style='color:#CD6839;'>RCS</span>**= Réseau de Contrôle de Surveillance.<br>
**<span style='color:#2D0084;'>RRP</span>**= Réseau de Référence Perenne.<br>
Une augmentation de la valeur de l'I2M2 correspond à l'amélioration de l'état biologique.<br>
L'I2M2 est étudié sur la periode 2013-2024 pour le réseau **<span style='color:#2D0084;'>RRP</span>** et 2007-2024 pour le réseau **<span style='color:#CD6839;'>RCS</span>**.",
x = "Année",
y = "I2M2"
  ) +
  theme_bw() +
  theme(
    plot.title = element_textbox_simple(
      size = 16,
      face = "bold",
      margin = margin(t = 10, b = 10)
    ),
    plot.subtitle = ggtext::element_textbox_simple(size = 13, margin = margin(b = 10)),
    axis.title = element_text(size = 14),
    axis.text = element_text(size = 12),
    legend.title = element_text(size = 13, face = "bold"),
    legend.text = element_text(size = 13),
    legend.position = "right",
    legend.title.position = "top",
    plot.caption = element_textbox_simple(
      size = 12,
      hjust = 0,
      lineheight = 1.2,
      margin = margin(t = 10),
      fill = "white",
      box.color = "black",
      width = unit(0.80, "npc")
    )
  )

#Télécharger le graphique
ggplot2::ggsave(
  filename = file.path(
    "../Output/1_Tendance_indice/03_LMM/I2M2/Tendances_generales_I2M2.jpg"
  ),
  plot     = Tendances_generales,
  width    = 13,
  height   = 10
)
```

## b. RRP

```{r}
stations.coef_RRP <- coef(Modele_I2M2_RRP)$code_station
stations.coef_RRP$code_station <- rownames(stations.coef_RRP)

stations.coef_RRP <- coef(Modele_I2M2_RRP)$code_station %>%
  as.data.frame() %>%
  tibble::rownames_to_column("code_station") %>%
  dplyr::rename(intercept_station = `(Intercept)`, pente_station = annee_c)

#table permettant de tracer les tendances des stations
lines_by_station_RRP <- BDD_I2M2_RRP %>%
  dplyr::select(code_station,
                code_sta_pp,
                libelle_station,
                code_departement,
                annee,
                annee_c) %>%
  dplyr::distinct() %>%
  dplyr::left_join(stations.coef_RRP, by = "code_station") %>%
  dplyr::mutate(fit = intercept_station + pente_station * annee_c)
```

Définir l'ordre d'apparition des stations en fonction de la valeur de la pente
```{r}
ordre_stations_RRP <- lines_by_station_RRP %>%
  distinct(libelle_station, pente_station) %>%
  arrange(pente_station) %>%
  pull(libelle_station)

BDD_I2M2_RRP <- BDD_I2M2_RRP %>%
  mutate(libelle_station = factor(libelle_station, levels = ordre_stations_RRP))

lines_by_station_RRP <- lines_by_station_RRP %>%
  mutate(libelle_station = factor(libelle_station, levels = ordre_stations_RRP))

#créer les labels pour les facettes avec le nom de la station + le numéro du département
lab_facet_RRP <- BDD_I2M2_RRP %>%
  ungroup() %>%
  distinct(libelle_station, code_departement) %>%
  mutate(label = paste0(libelle_station, " (", code_departement, ")")) %>%
  select(-code_departement) %>%   # garder seulement 2 colonnes
  tibble::deframe()
```

```{r}
#définir les bornes des classes d'état biologique pour chaque station
classes_I2M2 <- valeurs_seuils %>%
  filter(indice=="I2M2") %>% 
  dplyr::rename(
    classe_borne_inf = seuil_bas,
    classe_borne_sup = seuil_haut,
    classe_libelle   = classe,
    classe_couleur   = couleur
  )

classes_I2M2$classe_couleur <- lighten(classes_I2M2$classe_couleur, 0.7)
classes_I2M2$classe_libelle <- factor(
  classes_I2M2$classe_libelle,
  levels = c("Mauvais", "Médiocre", "Moyen", "Bon", "Très bon")
)

```

```{r}
#paramètres de mise en page du graph
n_facettes_RRP <- length(unique(BDD_I2M2_RRP$libelle_station))
n_col_RRP <- 5
n_lignes_RRP <- ceiling(n_facettes_RRP / n_col_RRP)
hauteur_plot_RRP <- n_lignes_RRP * 3
largeur_plot_RRP <- n_col_RRP * 4

#graphique
Tendance_I2M2_RRP <- ggplot(BDD_I2M2_RRP, aes(x = annee, y = resultat_eqr)) +
  #couleurs de fond correspondant aux classes d'état biologique
  geom_rect(
    data = classes_I2M2,
    aes(ymin = classe_borne_inf, ymax = classe_borne_sup, fill = classe_libelle),
    xmin = -Inf,
    xmax = Inf,
    alpha = 0.6,
    inherit.aes = FALSE
  ) +
  scale_fill_manual(
    name = "État biologique",
    values = setNames(classes_I2M2$classe_couleur, classes_I2M2$classe_libelle),
    guide = guide_legend(reverse = TRUE)
  ) +
  #limite basse de l'intervalle de confiance du réseau RRP 
  geom_line(
    data = newdata_RRP,
    aes(x = annee, y = lower),
    linetype = "dotted",
    colour = "#2D0084",
    linewidth = 0.6,
    alpha = 0.6,
    inherit.aes = FALSE
  ) +
  #limite haute de l'intervalle de confiance du réseau RRP
  geom_line(
    data = newdata_RRP,
    aes(x = annee, y = upper),
    linetype = "dotted",
    colour = "#2D0084",
    linewidth = 0.6,
    alpha = 0.6,
    inherit.aes = FALSE
  ) +
  #tendance du réseau RRP
  geom_line(
    data = newdata_RRP,
    aes(x = annee, y = fit, colour = "Tendance générale des stations RRP"),
    linewidth = 1,
    linetype = 2,
    inherit.aes = FALSE
  ) +
  #données brutes de la station
  geom_point(
    colour = "#990099FF",
    size = 2,
    alpha = 0.7) +
  #Tendance de la station
  geom_line(
    data = lines_by_station_RRP,
    aes(x = annee, y = fit, colour = "Tendance de la station"),
    linewidth = 1
  ) +
  scale_color_manual(
    name = "Droites de tendance",
    values = c(
      "Tendance générale des stations RRP" = "#2D0084",
      "Tendance de la station" = "#990099FF"
    )
  ) +
  scale_x_continuous(breaks = seq(
    from = min(BDD_I2M2_RRP$annee),
    to   = max(BDD_I2M2_RRP$annee),
    by   = 2
  )) +
  facet_wrap(
    ~ libelle_station,
    ncol = n_col_RRP,
    labeller = labeller(libelle_station = lab_facet_RRP)
  ) +
  labs(
    title = "Tendance temporelle des résultats de l'EQR Indice Invertébrés Multimétrique (I2M2) pour les stations <span style='color:#2D0084;'>RRP</span>, et comparaison avec la tendance générale des stations <span style='color:#2D0084;'>RRP</span>.",
    subtitle = "Formule LMM = <i>resultat_eqr ~ annee_centree + (1 + annee_centree | code_station)</i>.<br>
    Les lignes en pointillés délimitent l'intervalle de confiance de la tendance générale du réseau **<span style='color:#2D0084;'>RRP</span>**.",
    caption = "**EQR** = Ecological Quality Ratio, il s'agit d'un ratio entre le résultat observé et une valeur de référence.<br>
**<span style='color:#2D0084;'>RRP</span>**= Réseau de Référence Perenne.<br>
Une augmentation de la valeur de l'I2M2 correspond à l'amélioration de l'état biologique.<br>
L'I2M2 est étudié sur la periode 2013-2024.",
x = "Année",
y = "I2M2"
  ) +
  theme_bw() +
  theme(
    plot.title = element_textbox_simple(
      size = 20,
      # Taille du texte
      face = "bold",
      # Gras
      margin = margin(b = 10)
    ),
    # Marge en bas
    plot.subtitle = element_markdown(
      size = 16,
      # Taille du texte
      lineheight = 1.3,
      margin = margin(b = 5)
    ),
    # Marge en bas
    axis.title = element_text(size = 16),
    legend.title = element_text(size = 16, face = "bold"),
    legend.text = element_text(size = 14),
    legend.position = "bottom",
    legend.title.position = "top",
    strip.text = element_textbox_simple(
      size = 11,
      margin = margin(10, 3, 7, 3),
      halign = 0.5
    ),
    strip.background = element_rect(fill = NA, color = "black"),
    plot.caption = element_textbox_simple(
      size = 13,
      hjust = 0,
      # 0 = aligné à gauche, 1 = à droite
      lineheight = 1.2,
      margin = margin(b = 5),
      box.color = "black",
      linewidth = 0.7,
      width = unit(0.80, "npc")
    )
  )

#Télécharger les graphiques 
ggplot2::ggsave(
  filename = file.path(
    "../Output/1_Tendance_indice/03_LMM/I2M2/Tendance_I2M2_RRP.jpg"
  ),
  plot     = Tendance_I2M2_RRP,
  width    = largeur_plot_RRP,
  height   = hauteur_plot_RRP
)
```



## c. RCS

```{r}
stations.coef_RCS <- coef(Modele_I2M2_RCS)$code_station
stations.coef_RCS$code_station <- rownames(stations.coef_RCS)

stations.coef_RCS <- coef(Modele_I2M2_RCS)$code_station %>%
  as.data.frame() %>%
  tibble::rownames_to_column("code_station") %>%
  dplyr::rename(intercept_station = `(Intercept)`, pente_station = annee_c)

#table permettant de tracer les tendances des stations
lines_by_station_RCS <- BDD_I2M2_RCS_clean %>%
  dplyr::select(code_station,
                code_sta_pp,
                libelle_station,
                code_departement,
                annee,
                annee_c) %>%
  dplyr::distinct() %>%
  dplyr::left_join(stations.coef_RCS, by = "code_station") %>%
  dplyr::mutate(fit = intercept_station + pente_station * annee_c)
```

Définir l'ordre d'apparition des stations en fonction de la valeur de la pente
```{r}
ordre_stations_RCS <- lines_by_station_RCS %>%
  distinct(libelle_station, pente_station) %>%
  arrange(pente_station) %>%
  pull(libelle_station)

BDD_I2M2_RCS_clean <- BDD_I2M2_RCS_clean %>%
  mutate(libelle_station = factor(libelle_station, levels = ordre_stations_RCS))

lines_by_station_RCS <- lines_by_station_RCS %>%
  mutate(libelle_station = factor(libelle_station, levels = ordre_stations_RCS))

#Créer des labels pour les facettes
lab_facet_RCS <- BDD_I2M2_RCS_clean %>%
  ungroup() %>%
  distinct(libelle_station, code_departement) %>%
  mutate(label = paste0(libelle_station, " (", code_departement, ")")) %>%
  select(-code_departement) %>%   # garder seulement 2 colonnes
  tibble::deframe()
```

```{r}
#paramètres de mise en page du graph
n_facettes_RCS <- length(unique(BDD_I2M2_RCS_clean$libelle_station))
n_col_RCS <- 6
n_lignes_RCS <- ceiling(n_facettes_RCS / n_col_RCS)
hauteur_plot_RCS <- n_lignes_RCS * 2.5
largeur_plot_RCS <- n_col_RCS * 3

Tendance_I2M2_RCS <- ggplot(BDD_I2M2_RCS_clean, aes(x = annee, y = resultat_eqr)) +
  #couleurs de fond correspondant aux classes d'état biologique
  geom_rect(
    data = classes_I2M2,
    aes(ymin = classe_borne_inf, ymax = classe_borne_sup, fill = classe_libelle),
    xmin = -Inf,
    xmax = Inf,
    alpha = 0.5,
    inherit.aes = FALSE
  ) +
  scale_fill_manual(
    name = "État biologique",
    values = setNames(classes_I2M2$classe_couleur, classes_I2M2$classe_libelle),
    guide = guide_legend(reverse = TRUE)
  ) +
  #limite basse de l'intervalle de confiance du réseau RCS
  geom_line(
    data = newdata_RCS,
    aes(x = annee, y = lower),
    linetype = "dotted",
    colour = "#CD6839",
    linewidth = 0.6,
    alpha = 0.6,
    inherit.aes = FALSE
  ) +
  #limite haute de l'intervalle de confiance du réseau RCS
  geom_line(
    data = newdata_RCS,
    aes(x = annee, y = upper),
    linetype = "dotted",
    colour = "#CD6839",
    linewidth = 0.6,
    alpha = 0.6,
    inherit.aes = FALSE
  ) +
  #tendance du réseau RCS
  geom_line(
    data = newdata_RCS,
    aes(x = annee, y = fit, colour = "Tendance générale des station RCS"),
    linewidth = 1,
    inherit.aes = FALSE
  ) +
  #données brutes de la station
  geom_point(
    colour = "#990099FF",
    size = 2.5,
    alpha = 0.7
  ) +
  #Tendance de la station
  geom_line(
    data = lines_by_station_RCS,
    aes(x = annee, y = fit, colour = "Tendance de la station"),
    linewidth = 1.3
  ) +
  scale_color_manual(
    name = "Droites de tendance",
    values = c(
      "Tendance générale des station RCS" = "#CD6839",
      "Tendance de la station" = "#990099FF"
    )
  ) +
  facet_wrap(
    ~ libelle_station,
    ncol = n_col_RCS,
    labeller = labeller(libelle_station = lab_facet_RCS)
  ) +
  labs(
    title = "Tendance temporelle des résultats de l'EQR Indice Invertébrés Multimétrique (I2M2) pour les stations <span style='color:#CD6839;'>RCS</span>, et comparaison avec la tendance générale des stations <span style='color:#CD6839;'>RCS</span>.",
    subtitle = "Formule LMM = <i>resultat_eqr ~ annee_centree + (1 + annee_centree | code_station)</i>.<br>
    Les lignes en pointillés délimitent l'intervalle de confiance de la tendance générale du réseau **<span style='color:#CD6839;'>RCS</span>**.",
    caption = "**EQR** = Ecological Quality Ratio, il s'agit d'un ratio entre le résultat observé et une valeur de référence.<br>
**<span style='color:#CD6839;'>RCS</span>**= Réseau de Contrôle de surveillance.<br>
Une augmentation de la valeur de l'I2M2 correspond à l'amélioration de l'état biologique.<br>
L'I2M2 est étudié sur la periode 2007-2024.",
x = "Année",
y = "I2M2"
  ) +
  theme_bw() +
  theme(
    plot.title = element_textbox_simple(
      size = 20,
      # Taille du texte
      face = "bold",
      # Gras
      margin = margin(b = 10)
    ),
    # Marge en bas
    plot.subtitle = element_markdown(
      size = 16,
      # Taille du texte
      lineheight = 1.3,
      margin = margin(b = 5)
    ),
    # Marge en bas
    axis.title = element_text(size = 16),
    legend.title = element_text(size = 16, face = "bold"),
    legend.text = element_text(size = 14),
    legend.position = "bottom",
    legend.title.position = "top",
    strip.text = element_textbox_simple(
      size = 11,
      margin = margin(10, 3, 7, 3),
      halign = 0.5
    ),
    strip.background = element_rect(fill = NA, color = "black"),
    plot.caption = element_textbox_simple(
      size = 13,
      hjust = 0,
      # 0 = aligné à gauche, 1 = à droite
      lineheight = 1.2,
      margin = margin(b = 5),
      fill = "white",
      box.color = "black",
      width = unit(0.80, "npc")
    )
  )

#Télécharger les figures
ggplot2::ggsave(
  filename = file.path(
    "../Output/1_Tendance_indice/03_LMM/I2M2/Tendance_I2M2_RCS.jpg"
  ),
  plot     = Tendance_I2M2_RCS,
  width    = largeur_plot_RCS,
  height   = hauteur_plot_RCS
)
```

# Sauvegarder tous les résultats

## Résultats globaux région
```{r}
donnees_models_I2M2 <- bind_rows(donnees_model_I2M2_RRP, donnees_model_I2M2_RCS)
```

## pentes des stations
```{r}
export_pente_df_RRP <- coef(Modele_I2M2_RRP)$code_station %>%
  as.data.frame() %>%
  tibble::rownames_to_column("code_station") %>%
  rename(
    intercept = `(Intercept)`,
    pente = annee_c
  ) %>% 
  mutate(reseaux="RRP")%>% 
  select(-intercept)

export_pente_df_RCS <- coef(Modele_I2M2_RCS)$code_station %>%
  as.data.frame() %>%
  tibble::rownames_to_column("code_station") %>%
  rename(
    intercept = `(Intercept)`,
    pente = annee_c
  ) %>% 
  mutate(reseaux="RCS")%>% 
  select(-intercept)
```

```{r}
pentes_I2M2 <- bind_rows(export_pente_df_RRP, export_pente_df_RCS)

pentes_LMM_I2M2 <- BDD_I2M2 %>%
  dplyr::select(code_station, code_sta_pp, libelle_station, code_departement) %>%
  dplyr::distinct() %>%
  dplyr::left_join(pentes_I2M2, by = "code_station") %>%
  mutate(pente = round(pente, 4)) %>%
  mutate(libelle_indice = "I2M2")
```

```{r}
lines_by_station_I2M2 <- bind_rows(lines_by_station_RRP, lines_by_station_RCS)

lines_by_station_I2M2 <- lines_by_station_I2M2 %>% 
  mutate(libelle_indice="I2M2")
```

```{r}
data_graph_RRP_I2M2 <- newdata_RRP %>% 
  mutate(libelle_indice="I2M2")

data_graph_RCS_I2M2 <- newdata_RCS %>% 
  mutate(libelle_indice="I2M2")
```

```{r}
saveRDS(donnees_models_I2M2, here("Data/clean_data/Models","donnees_models_I2M2.rds"))
saveRDS(pentes_LMM_I2M2, here("Data/clean_data/Models","pentes_LMM_I2M2.rds"))
saveRDS(lines_by_station_I2M2, here("Data/clean_data/Models","lines_by_station_I2M2.rds"))
saveRDS(data_graph_RRP_I2M2, here("Data/clean_data/Models","data_graph_RRP_I2M2.rds"))
saveRDS(data_graph_RCS_I2M2, here("Data/clean_data/Models","data_graph_RCS_I2M2.rds"))
```
