---
title: "Tables rassemblant les données des Modèles Linéaires Mixtes"
author: "Julia"
date: "2026-05-05"
output: html_document
---

```{r setup, include=FALSE}
knitr::opts_chunk$set(echo = TRUE)
```

# Installation

## Chargement des packages

```{r message=FALSE, warning=FALSE}
library(tidyverse)
library(sf)
library(ggtext)
library(gt)
```

## Chargement des données
On va rassembler les données issues des lmm des différents indices pour créer des tables communes et ainsi les utiliser pour la création des fiches stations
```{r}
#table contenant les tendances régionales + données associées (p_value, R2...)
fichiers_donnees <- list.files(
  path = "../Data/clean_data/Models",         
  pattern = "^donnees_models.*\\.rds$",
  full.names = TRUE
)

liste_tables_donnees <- lapply(fichiers_donnees, readRDS)
donnees_LMM <- bind_rows(liste_tables_donnees) 

#table contenant les pentes stationnelles pour chaque indice
fichiers_pentes <- list.files(
  path = "../Data/clean_data/Models",         
  pattern = "^pentes_LMM.*\\.rds$",
  full.names = TRUE
)

liste_tables_pentes <- lapply(fichiers_pentes, readRDS)
pentes_LMM <- bind_rows(liste_tables_pentes)

#données pour tracer les tendances stationnelles (pente + intercept + valeur estimée)
fichiers_lignes <- list.files(
  path = "../Data/clean_data/Models",         
  pattern = "^lines_by_station.*\\.rds$",
  full.names = TRUE
)

liste_tables_lignes <- lapply(fichiers_lignes, readRDS)
valeurs_lmm_station <- bind_rows(liste_tables_lignes) 

#données pour tracer les tendances du réseau RCS (pente + intercept + valeur estimée)
fichiers_graph_RCS <- list.files(
  path = "../Data/clean_data/Models",         
  pattern = "^data_graph_RCS.*\\.rds$",
  full.names = TRUE
)

liste_tables_graph_RCS <- lapply(fichiers_graph_RCS, readRDS)
valeurs_lmm_RCS <- bind_rows(liste_tables_graph_RCS)

#données pour tracer les tendances du réseau RRP (pente + intercept + valeur estimée)
fichiers_graph_RRP <- list.files(
  path = "../Data/clean_data/Models",         
  pattern = "^data_graph_RRP.*\\.rds$",
  full.names = TRUE
)

liste_tables_graph_RRP <- lapply(fichiers_graph_RRP, readRDS)
valeurs_lmm_RRP <- bind_rows(liste_tables_graph_RRP)
```


```{r}
#sauvegarde sous forme de Rdata
save(valeurs_lmm_station,
     valeurs_lmm_RCS,
     valeurs_lmm_RRP,
     pentes_LMM,
     donnees_LMM,
     file = "../Data/clean_data/results_LMM.rda")
```


## Arrangement des données
```{r}
donnees_LMM2 <- donnees_LMM %>%
  select(-intercept_estimate, -intercept_pvalue ) %>% 
  rename(pente=annee_estimate,
         p_value=annee_pvalue) %>% 
  mutate(periode= case_when(
    reseaux=="RRP" ~ "2013-2024",
    reseaux=="RCS" ~"2007-2024",
    TRUE ~NA
  )) %>% 
  select(libelle_indice,
         reseaux,
         periode,
         pente, 
         p_value,
         R2_marginal,
         R2_conditionnel)
```


# Tableau au format gt() contenant les résultats globaux des LMM par indices et réseaux
```{r}
table_recap <- donnees_LMM2 %>%
  mutate(reseaux = paste("Réseau ", reseaux)) %>%
  group_by(reseaux) %>%
  gt() %>%
  cols_hide(columns = c(reseaux)) %>%
  gt::tab_header(
    title = md(
      "**Résultats des modèles linéaires mixtes modélisant les tendances des indices par réseaux.**"
    ),
    subtitle = md(
      "**I2M2**= Indice Invertébrés Multimétrique; 
      **IBD**= Indice Biologique Diatomées; 
      **IBMR**= Indice Biologique Macrophytes en Rivière; 
      **IPR**= Indice Poisson Rivière. 
      Les pentes en gras sont significatives (p_value < 0.05)."
    )
  ) %>%
  gt::cols_label(
    libelle_indice = "Indice",
    reseaux = "Réseau",
    periode = "Période",
    pente = "Pente",
    R2_marginal = "R2 marginal",
    R2_conditionnel = "R2 conditionnel"
  ) %>%
  opt_row_striping() %>%
  tab_style(style = list(
    cell_text(weight = "bold", size = px(14)),
    cell_fill(color = "#f7f7f7")
  ),
  locations = cells_row_groups()) %>%
  tab_style(
    style = cell_text(weight = "bold"),
    # Texte en gras
    locations = cells_column_labels(everything()) # Cible les étiquettes de colonnes
  ) %>%
  tab_style(
    style = cell_text(weight = "bold"),
    locations = cells_body(columns = c(pente), rows = p_value < 0.05)
  ) %>%
  tab_style(style = cell_text(color = "red"),
            locations = cells_body(columns = c(pente), rows = pente < 0)) %>%
  tab_style(
    style = cell_text(color = "#32CD32"),
    locations = cells_body(columns = c(pente), rows = pente > 0)
  )

table_recap
gtsave(table_recap, filename = "../Output/1_Tendance_indice/03_LMM/resultats_globaux_modeles.pdf")
```

# Tableau contenant le nombre de stations qui s'améliorent ou se déteriorent
```{r}
#calcul des statistiques
stat_pentes_global <- pentes_LMM %>% 
  group_by(libelle_indice, reseaux) %>% 
  summarise(n_amelioration = sum(pente > 0, na.rm = TRUE),
            n_deterioration= sum(pente < 0, na.rm = TRUE),
            n_total = n_distinct(code_station),
            .groups ="drop")

stat_pentes_dept <- pentes_LMM %>% 
  group_by(code_departement, libelle_indice, reseaux) %>% 
  summarise(n_amelioration = sum(pente > 0, na.rm = TRUE),
            n_deterioration= sum(pente < 0, na.rm = TRUE),
            n_total = n_distinct(code_station),
            .groups ="drop")
```



```{r}
#création du tableau
table_stat_global <- stat_pentes_global %>%
  mutate(reseaux = paste("Réseau ", reseaux)) %>%
  group_by(reseaux) %>%
  gt() %>%
  cols_hide(columns = c(reseaux)) %>%
  gt::tab_header(
    title = md(
      "**Nombre de stations dont l'état biologique s'améliore et se déteriore, par indice et par réseaux.**"
    ),
    subtitle = md(
      "**I2M2**= Indice Invertébrés Multimétrique; **IBD**= Indice Biologique Diatomées; 
      **IBMR**= Indice Biologique Macrophytes en Rivière; **IPR**= Indice Poisson Rivière. 
      Les pentes en gras sont significatives (p_value < 0.05)."
    )
  ) %>%
  gt::cols_label(
    libelle_indice = "Indice",
    reseaux = "Réseau",
    n_amelioration = "Stations en amélioration",
    n_deterioration = "Stations en déterioration",
    n_total = "Nombre de stations total"
  ) %>%
  opt_row_striping() %>%
  tab_style(style = list(
    cell_text(weight = "bold", size = px(14)),
    cell_fill(color = "#f7f7f7")
  ),
  locations = cells_row_groups()) %>%
  tab_style(
    style = cell_text(weight = "bold", size = px(14)),
    # Texte en gras
    locations = cells_column_labels(everything()) # Cible les étiquettes de colonnes
  ) %>%
  tab_style(style = cell_text(size = px(13)), locations = cells_body())

table_stat_global
gtsave(table_stat_global, filename = "../Output/1_Tendance_indice/03_LMM/nombre_stations_amelioration.pdf")

table_stat_dept <- stat_pentes_dept %>%
  mutate(
    code_departement = paste("Département ", code_departement),
    reseaux = paste("Réseau ", reseaux)
  ) %>%
  group_by(code_departement, reseaux) %>%
  gt() %>%
  cols_hide(columns = c(code_departement, reseaux)) %>%
  gt::tab_header(
    title = md(
      "**Nombre de stations dont l'état biologique s'améliore et se déteriore, par département, réseaux et indice.**"
    ),
    subtitle = md(
      "**I2M2**= Indice Invertébrés Multimétrique; 
      **IBD**= Indice Biologique Diatomées; 
      **IBMR**= Indice Biologique Macrophytes en Rivière; 
      **IPR**= Indice Poisson Rivière. Les pentes en gras sont significatives (p_value < 0.05)."
    )
  ) %>%
  gt::cols_label(
    libelle_indice = "Indice",
    reseaux = "Réseau",
    n_amelioration = "Stations en amélioration",
    n_deterioration = "Stations en déterioration",
    n_total = "Nombre de stations total"
  ) %>%
  opt_row_striping() %>%
  tab_style(style = list(
    cell_text(weight = "bold", size = px(14)),
    cell_fill(color = "#f7f7f7")
  ),
  locations = cells_row_groups()) %>%
  tab_style(
    style = cell_text(weight = "bold", size = px(14)),
    # Texte en gras
    locations = cells_column_labels(everything()) # Cible les étiquettes de colonnes
  ) %>%
  tab_style(style = cell_text(size = px(13)), locations = cells_body())

table_stat_dept
gtsave(table_stat_dept, filename = "../Output/1_Tendance_indice/03_LMM/nombre_stations_amelioration_dept.pdf")
```


# Répartition spatiale des tendances stationnelles

```{r}
# Projection Lambert 93
crs_lambert93 <- sf::st_crs(2154)

# pour fond de carte
background <-
  rnaturalearth::ne_countries(continent = 'europe', scale = 50) %>%
  sf::st_as_sf() %>%
  sf::st_make_valid() %>%
  sf::st_crop(
    xmin = -5.4,
    xmax = 8.6,
    ymin = 41,
    ymax = 52
  ) %>%
      sf::st_transform(crs = crs_lambert93)

# pour les limites des régions/départements
regions_FR <-
    rnaturalearth::ne_states(country = "France", returnclass = "sf") %>%
    sf::st_transform(crs = crs_lambert93) %>%
    sf::st_make_valid() %>%
    dplyr::filter(type != "Overseas département")

# la normandie
region_normandie <-
  regions_FR %>%
  dplyr::filter(region == 'Normandie')

# bbox de la normandie pour zoomer
bbox_normandie <-
  region_normandie %>%
  sf::st_buffer(dist = 20000) %>%
  sf::st_bbox()

# données hydro bassins
district_limits <-
  tod::wfs_sandre(
    url_wfs = "https://services.sandre.eaufrance.fr/geo/topage?",
    couche = "BassinHydrographique_FXX") %>%
      sf::st_transform(crs = crs_lambert93)
```


```{r}
# couche SIG des station sur le réseau
stations <-
  sf::read_sf(
    "\\\\ad.intra\\dfs\\COMMUNS\\REGIONS\\nor\\DR\\OFB\\SIG\\DR\\IG_METIER\\EAU\\PECHE\\Stations_reseaux.gpkg"
  ) %>%
  sf::st_transform(crs = crs_lambert93) %>%
  dplyr::filter(Etat == "actif") %>%
  dplyr::select(station=`Code Station SANDRE`, nom = `LIBELLE SANDRE`)

```

```{r}
pentes_LMM_large<- pentes_LMM %>% 
  pivot_wider(
    values_from= pente,
    names_from = libelle_indice) 
```

```{r}
#création d'une nouvelle variable contenant la tendance de la station
stations <- stations %>%
  left_join(pentes_LMM,
            by=c("station"="code_station")) %>%
  filter(!is.na(reseaux)) %>%
  dplyr::mutate(
    trend = factor(
      case_when(
        pente < 0  ~ "Dégradation",
        pente == 0 ~ "Absence de tendance",
        pente > 0  ~ "Amélioration",
        TRUE       ~ NA_character_
      ),
      levels = c("Dégradation", "Absence de tendance", "Amélioration"),
      ordered = TRUE
    )
  )

# création d'une palettes de couleurs pour les tendances
palette_col <- setNames(
  c("#f94144", "#6F6F6F", "#32CD32"),
  c("Dégradation", "Absence de tendance", "Amélioration")
)

#création d'une palette de symboles pour les tendances
symbol <-
  setNames(
    c(21, 23),
    c("RCS", "RRP"))
```

```{r}
## fond de carte
base_map <-
  ggplot2::ggplot(background) +
  ggplot2::geom_sf(fill = "grey70") +
  ggplot2::geom_sf(data = background %>%  dplyr::filter(admin == 'France'),
                   fill = 'grey95') +
  ggplot2::geom_sf(
    data = regions_FR,
    fill = NA,
    size = 0.1,
    col = "black"
  ) +
  ggplot2::geom_sf(
    data = region_normandie,
    fill = "white",
    size = 0.3,
    col = "black"
  ) +
  ggplot2::geom_sf(
    data = district_limits,
    size = 0.8,
    col = "dodgerblue",
    alpha = 0
  ) +
  ggplot2::theme(panel.background = ggplot2::element_rect(fill = "lightblue")) +
  ggplot2::coord_sf(xlim = bbox_normandie[c(1, 3)],
                    ylim = bbox_normandie[c(2, 4)],
                    expand = F)

## carto des stations avec tendances
map_stations <-
  base_map +
  ggplot2::geom_sf(
    data = stations,
    ggplot2::aes(
      size = abs(pente),
      fill = trend,
      shape = reseaux
    ),
    col = 'black',
    inherit.aes = F,
    alpha = 0.9
  ) +
  ggplot2::facet_wrap(~ libelle_indice) +
  ggplot2::scale_size_continuous("Valeur tendance", range = c(1.5, 5)) +
  ggplot2::scale_shape_manual("Réseau", values = symbol) +
  ggplot2::scale_fill_manual("Tendance", values = palette_col) +
  guides(
    fill = guide_legend(
      order = 1,
      override.aes = list(
        shape = 21,
        size = 4,
        color = "black"
      )
    ),
    shape = guide_legend(order = 2, override.aes = list(size = 4, stroke =
                                                          1))
  ) +
  ggplot2::coord_sf(xlim = bbox_normandie[c(1, 3)],
                    ylim = bbox_normandie[c(2, 4)],
                    expand = T) +
  ggplot2::labs(title = "Carte des tendances par sites et par indices (Pentes LMM) ") +
  ggplot2::theme(
    legend.key = ggplot2::element_rect(fill = "white"),
    legend.position = "right",
    legend.title = ggplot2::element_text(size = 12, face = "bold"),
    legend.text = ggplot2::element_text(size = 12),
    plot.title = ggtext::element_textbox_simple(
      size = 14,
      margin = margin(t = 5, b = 5),
      face = "bold"
    ),
    plot.subtitle = ggtext::element_textbox_simple(size = 13, margin = margin(t =
                                                                                5, b = 5)),
    strip.text = ggtext::element_textbox_simple(
      size = 11,
      margin = margin(t = 4, b = 4),
      halign = 0.5
    ),
    strip.background = ggplot2::element_rect(fill = NA, color = "black"),
    plot.caption = ggtext::element_textbox_simple(
      size = 11,
      hjust = 0,
      # 0 = aligné à gauche, 1 = à droite
      lineheight = 1.2,
      margin = margin(t = 10, b = 5),
      box.color = "black",
      linewidth = 0.7,
      width = unit(0.80, "npc")
    )
  )
```

```{r}
#télécharger la figure
ggplot2::ggsave(
  filename = "../Output/1_Tendance_indice/03_LMM/carte_tendance_stations.jpg",
  plot = map_stations,
  width = 12,       
  height = 10,       
  dpi = 300
)
```




# Histogrammes distribution des pentes

## statistiques
```{r}
pentes_pct <- pentes_LMM %>%
  group_by(libelle_indice, reseaux) %>%
  summarise(n_total=n(),
            n_pos = sum(pente > 0, na.rm = TRUE),
            n_neg = sum(pente < 0, na.rm = TRUE),
            n_null= sum(pente == 0, na.rm = TRUE),
            pct_pos = 100 * n_pos / n_total,
            pct_neg = 100 * n_neg / n_total,
            pct_null = 100 * n_null / n_total
      ) 
```


## Graphique
```{r}
pentes_LMM2 <- pentes_LMM %>%
  mutate(
    reseaux = factor(reseaux, levels = c("RRP", "RCS"), ordered = TRUE),
    libelle_indice = case_when(
      libelle_indice == "IBD" ~ "pente_IBD",
      libelle_indice == "IBMR" ~ "pente_IBMR",
      libelle_indice == "I2M2" ~ "pente_I2M2",
      libelle_indice == "IPR" ~ "pente_IPR",
      TRUE ~ NA
    )
  )

moy_pentes <- pentes_LMM2 %>%
  group_by(libelle_indice, reseaux) %>%
  summarise(moyenne = mean(pente, na.rm = TRUE), .groups = "drop")
style <- c(1, 2)

distrib_pente <- ggplot(pentes_LMM2, aes(x = pente, fill = reseaux)) +
  geom_histogram(show.legend = TRUE,
                 color = "black",
                 alpha = 0.6) +
  scale_fill_manual(name = "Réseaux",
                    values = c("RCS" = "#CD6839", "RRP" = "#2D0084")) +
  #ligne verticale correspondant à la moyenne régionale
  geom_vline(
    data = moy_pentes,
    aes(
      xintercept = moyenne,
      color = "Moyenne",
      linetype = "Moyenne"
    ),
    linewidth = 1
  ) +
  #ligne verticale correspondant au 0
  geom_vline(aes(
    xintercept = 0,
    color = "Zéro",
    linetype = "Zéro"
  ), linewidth = 1) +
  scale_color_manual(name = "Références",
                     values = c("Zéro" = "darkgrey", "Moyenne" = "red")) +
  scale_linetype_manual(name = "Références",
                        values = c("Zéro" = "solid", "Moyenne" = "dashed")) +
  guides(
    fill = guide_legend(order = 1),
    color = guide_legend(
      order = 2,
      override.aes = list(fill = "transparent")
    ),
    linetype = guide_legend(
      order = 2,
      override.aes = list(fill = "transparent")
    )
  ) +
  facet_grid(reseaux ~ libelle_indice, scales = "free_y") +
  theme_bw() +
  labs(
    title = "Distribution des pentes des tendances temporelles des indices issues des LMM.", 
    x = "Valeur de pente", 
    y = "Nombre") +
  theme(
    plot.title = element_textbox_simple(
      size = 13,
      face = "bold",
      margin = margin(t = 5, b = 5)
    ),
    strip.text = element_text(size = 13, face = "bold"),
    strip.text.y = element_blank(),
    legend.title = element_text(size = 13, face = "bold"),
    legend.text = element_text(size = 13),
    legend.key = element_rect(fill = NA, color = NA),
    legend.background = element_blank()
  )

#Télécharger l'histogramme
ggsave(
  filename = "distrib_pentes.png",
  plot = distrib_pente,
  width = 11,
  height = 5,
  dpi = 300,
  path = "../Output/1_Tendance_indice/03_LMM"
)
```



