---
title: "Analyser l'évolution des proportions des classes ecologiques"
author: "Julia"
date: "2026-03-03"
output: html_document
---

```{r setup, include=FALSE}
knitr::opts_chunk$set(echo = TRUE)
```

Ce script permet de modéliser l'évolution des proportions des différents états biologiques en fonction de l'indice étudié.

Questions de départ:
- Est‑ce que l'état écologique se dégrade ou s'améliore au fil des années ?

# Installation

## Chargement des packages

```{r message=FALSE, warning=FALSE}
library(tidyverse)
library(here)
library(sf)
library(ordinal)
library(ggtext)
library(pbapply) #afficher barre de chargement
library(ggalluvial)
```

## Chargement des données

```{r}
load(here("Data/clean_data", "BDD_etude.rda"))
mes_stations <- readRDS(here("Data/clean_data", "liste_stations_retenues.rds"))
```

## Chargement des fonctions
```{r}
source(here::here("R", "fun_graph_barplot_proportion.R"))
source(here::here("R","fun_clmm_indices.R"))
source(here::here("R","fun_graph_diagramme_alluvial.R"))
source(here::here("R","fun_classe_ecologique.R"))
```


## Préparation des données
```{r}
data_classe <- BDD_indices %>%
  filter(code_station %in% mes_stations) %>%
  ungroup() %>% 
  dplyr::select(
    code_station,
    libelle_station,
    reseaux,
    Typologie,
    libelle_typologie,
    code_departement,
    annee,
    code_support,
    code_indice,
    libelle_indice,
    libelle_classe
  ) %>%
  st_drop_geometry() 
```


# Etat biologique des stations au cours du temps

## 1.Générer les barplot 

Barplots présentant le nombre de stations par classe écologique 
```{r}
#pour les stations des réseaux RRP
barplot_nombre(data=data_classe,
                   liste_reseaux = c("RRP"))

#pour les stations des réseaux RCS
barplot_nombre(data=data_classe,
                   liste_reseaux = c("RCS"))
```


## 2.Diagrammes alluviaux - flux entre classes d'état biologique au cours du temps et par indices

On va générer les diagrammes alluviaux pour les deux réseaux séparemment
```{r}
diag_alluvial(
  data = data_classe,
  liste_reseaux = c("RRP"),
  output_dir = "../Output/4_Proportions_classes_eco/03_Sankey"
)

diag_alluvial(
  data = data_classe,
  liste_reseaux = c("RCS"),
  output_dir = "../Output/4_Proportions_classes_eco/03_Sankey"
)
```


## 3.Régression logistique ordinale avec effets aléatoires, calculé séparément pour chaque indices 
```{r}
#Ordonner les niveau de la variable libelle_classe
data_classe$libelle_classe <- data_classe$libelle_classe %>%
  fct_relevel("Mauvais", "Médiocre", "Moyen", "Bon", "Très bon") %>%
  as.ordered()

data_reg <- data_classe %>%
  group_by(code_station) %>%
  mutate(annee_c = (annee - min(annee) + 1)) %>%
  drop_na(libelle_classe,
          annee_c,
          libelle_indice)
```


### Définir le model ordinal

On considère comme effet fixes les variables suivantes:
- réseaux (car seulement 2 niveaux et on veut les comparer entre eux)
- libelle_typologie (car seulement 2 niveaux)
- annee_c (on veut estimer une tendance temporelle)

On considère comme effet aléatoires les variables suivantes:
- code_station (car beaucoup de stations, mesures répétées, on ne veux pas un coeff par station)


### Faire tourner le modele pour chaque indice et télécharger les résultats
Le modèle appliqué ici est de la forme :
mod_mixte <- clmm(libelle_classe ~ annee_c  + libelle_typologie + reseaux + (1|libelle_station), 
     data = data_classe)
     

     
```{r}
liste_indices <- c("IPR", "IBD", "IBMR", "I2M2")
resultats <- pblapply(liste_indices, function(i)
  clmm_indices(
    data_reg,
    i,
    formule_modele = libelle_classe ~ annee_c + (1 + annee_c |
                                                   code_station)
  )) #pbapply permet d'afficher une barre de chargement
```


### Récupérer les résultats des effets fixes pour représenter les effets fixes de chaque indice sur une même figure.
```{r}
effets_fixes_tous <- do.call(
  rbind,
  lapply(resultats, function(res_indice) {
    do.call(rbind, lapply(res_indice, `[[`, "effets_fixes"))
  })
)

palette_reseaux <- c(
  "RCS" = "#CD6839",
  "RRP" = "#2D0084"
)

effets_fixes_tous <- effets_fixes_tous %>%
  mutate(signif = p.value < 0.05,
         contour_col = ifelse(signif, "black", palette_reseaux[reseaux]))
```

```{r}
#paramètres du graphique
effets_fixes_tous$offset <- ifelse(effets_fixes_tous$reseaux == "RCS", -0.2, 0.2)
effets_fixes_tous$term_num <- as.numeric(factor(effets_fixes_tous$term))
effets_fixes_tous$term_num_offset <- effets_fixes_tous$term_num + effets_fixes_tous$offset

#graphique
effets_fixes_facet <- ggplot(effets_fixes_tous,
                             aes(x = estimate, y = term_num_offset, color = reseaux)) +
  geom_point(aes(color = reseaux),
             alpha = 0.8,
             size = 3,
             shape = 16) +
  geom_point(
    data = subset(effets_fixes_tous, signif),
    shape = 1,
    size = 4,
    stroke = 1,
    color = "black"
  ) +
  geom_errorbar(
    aes(xmin = estimate - std.error, xmax = estimate + std.error),
    height = 0.15,
    orientation = "y"
  ) +
  scale_color_manual(values = palette_reseaux) +
  scale_y_continuous(
    breaks = unique(effets_fixes_tous$term_num),
    labels = unique(effets_fixes_tous$term)
  ) +
  facet_wrap( ~ indice) +
  theme_bw(base_size = 12) +
  labs(
    title = "Effets fixes des modèles CLMM par indice et par réseau",
    subtitle = "Formule clmm= <i>libelle_classe ~ annee_centree + (1 + annee_centree | code_station)</i>.<br>
    Contour noir = significatif (p < 0.05)",
    caption = "**I2M2** = Indice Invertébrés Multimétrique.<br>
    **IBD** = Indice Biologique Diatomées.<br>
    **IBMR** = Indice Biologique Macrophytes en Rivières.<br>
    **IPR** = Indice Poisson Rivière.<br>
**<span style='color:#CD6839;'>RCS</span>**= Réseau de Contrôle de Surveillance.<br>
**<span style='color:#2D0084;'>RRP</span>**= Réseau de Référence Perenne.<br>",
y = "Coefficient (log-odds)",
x = "",
color = "Réseau"
  ) +
  theme(
    plot.title = ggtext::element_textbox_simple(
      size = 14,
      face = "bold",
      margin = margin(b = 10)
    ),
    plot.subtitle = ggtext::element_textbox_simple(size = 12, margin = margin(b = 10)),
    plot.caption = ggtext::element_textbox_simple(
      halign = 0,
      # ancre le bloc à droite
      hjust = 0,
      # aligne le texte à droite
      lineheight = 1.3,
      # interligne
      size = 9,
      margin = margin(t = 5)
    )
    
  )

#télécharger le graphique
ggsave(
  filename = file.path(
    "../Output/4_Proportions_classes_eco/02_Resultats_CLMM/effets_fixes_facet.jpg"
  ),
  plot = effets_fixes_facet,
  width = 14,
  height = 7,
  dpi = 300
)
```



# Etat biologique des stations par cycle DCE

On calcule la moyenne des résultats pour chaque indice par station et par cycle DCE
```{r}
BDD_indices_mediane <- BDD_indices %>%
  st_drop_geometry() %>% 
  filter(code_station %in% mes_stations) %>% 
  group_by(
    code_indice,
    libelle_indice,
    code_station,
    libelle_station,
    reseaux,
    Typologie,
    cycle_DCE
  ) %>%
  mutate(cycle_DCE = as.factor(cycle_DCE)) %>% #nécessaire pour effectuer l'ANOVA
  summarise(mediane_eqr = round(median(resultat_eqr),2), .groups = "drop") %>% 
  attribuer_classe_eco(
    table_seuils = valeurs_seuils,
    var_eqr = "mediane_eqr",
    var_temp = "cycle_DCE"
    ) %>%  #attribuer la classe d'état écologique à la mediane
  rename(libelle_classe=classe) %>% 
  dplyr:: select(-seuil_bas, -seuil_haut, -couleur)
```


On va générer les diagramme pour différentes combinaisons de réseaux
```{r}
diag_alluvial_DCE(
  data = BDD_indices_mediane,
  liste_reseaux = c("RRP"),
  output_dir = "../Output/4_Proportions_classes_eco/03_Sankey/Cycle_DCE"
)

diag_alluvial_DCE(
  data = BDD_indices_mediane,
  liste_reseaux = c("RCS"),
  output_dir = "../Output/4_Proportions_classes_eco/03_Sankey/Cycle_DCE"
)
```




