---
title: "Analyser l'évolution des proportions des classes ecologiques"
author: "Julia"
date: "2026-03-03"
output: html_document
---

```{r setup, include=FALSE}
knitr::opts_chunk$set(echo = TRUE)
```

Ce script permet de modéliser l'évolution des proportions des différents états biologiques en fonction de l'indice étudié.

Questions de départ:
- Est‑ce que l'état écologique se dégrade ou s'améliore au fil des années ?

# Installation

## Chargement des packages

```{r message=FALSE, warning=FALSE}
library(tidyverse)
library(here)
library(sf)
library(ordinal)
library(ggtext)
library(pbapply) #afficher barre de chargement
library(ggalluvial)
```

## Chargement des données

```{r}
load(here("Data/clean_data", "BDD_etude.rda"))
mes_stations <- readRDS(here("Data/clean_data", "liste_stations_retenues.rds"))
```

## Chargement des fonctions
```{r}
source(here::here("R", "fun_graph_barplot_proportion.R"))
source(here::here("R","fun_graph_diagramme_alluvial.R"))
source(here::here("R","fun_classe_ecologique.R"))
```


## Préparation des données
```{r}
data_classe <- BDD_indices %>%
  filter(code_station %in% mes_stations) %>%
  ungroup() %>% 
  dplyr::select(
    code_station,
    libelle_station,
    reseaux,
    Typologie,
    libelle_typologie,
    code_departement,
    annee,
    code_support,
    code_indice,
    libelle_indice,
    libelle_classe
  ) %>%
  st_drop_geometry() 
```


# Etat biologique des stations au cours du temps

## 1.Générer les barplot 

Barplots présentant le nombre de stations par classe écologique 
```{r}
#pour les stations des réseaux RRP
barplot_nombre(data=data_classe,
                   liste_reseaux = c("RRP"))

#pour les stations des réseaux RCS
barplot_nombre(data=data_classe,
                   liste_reseaux = c("RCS"))
```


## 2.Diagrammes alluviaux - flux entre classes d'état biologique au cours du temps et par indices

On va générer les diagrammes alluviaux pour les deux réseaux séparément
```{r}
diag_alluvial(
  data = data_classe,
  liste_reseaux = c("RRP"),
  output_dir = "../Output/4_Proportions_classes_eco/03_Sankey"
)

diag_alluvial(
  data = data_classe,
  liste_reseaux = c("RCS"),
  output_dir = "../Output/4_Proportions_classes_eco/03_Sankey"
)
```


# Etat biologique des stations par cycle DCE

On calcule la moyenne des résultats pour chaque indice par station et par cycle DCE
```{r}
BDD_indices_mediane <- BDD_indices %>%
  st_drop_geometry() %>% 
  filter(code_station %in% mes_stations) %>% 
  group_by(
    code_indice,
    libelle_indice,
    code_station,
    libelle_station,
    reseaux,
    Typologie,
    cycle_DCE
  ) %>%
  mutate(cycle_DCE = as.factor(cycle_DCE)) %>% #nécessaire pour effectuer l'ANOVA
  summarise(mediane_eqr = round(median(resultat_eqr),2), .groups = "drop") %>% 
  attribuer_classe_eco(
    table_seuils = valeurs_seuils,
    var_eqr = "mediane_eqr",
    var_temp = "cycle_DCE"
    ) %>%  #attribuer la classe d'état écologique à la mediane
  rename(libelle_classe=classe) %>% 
  dplyr:: select(-seuil_bas, -seuil_haut, -couleur)
```


On va générer les diagramme pour différentes combinaisons de réseaux
```{r}
diag_alluvial_DCE(
  data = BDD_indices_mediane,
  liste_reseaux = c("RRP"),
  output_dir = "../Output/4_Proportions_classes_eco/03_Sankey/Cycle_DCE"
)

diag_alluvial_DCE(
  data = BDD_indices_mediane,
  liste_reseaux = c("RCS"),
  output_dir = "../Output/4_Proportions_classes_eco/03_Sankey/Cycle_DCE"
)
```




