---
title: "Etude des éléments déclassants"
author: "Julia"
date: "2026-04-09"
output: html_document
---

```{r setup, include=FALSE}
knitr::opts_chunk$set(echo = TRUE)
```

Ce script permet de visualiser l'évolution de l'état écologique des stations en utilisant pour chaque année et chaque station la classe d'état de l'élément déclassant. 
Il permet aussi de visualiser les changements d'éléments déclassants pour chaque station au cours du temps.

# Installation

## Chargement des packages

```{r message=FALSE, warning=FALSE}
library(tidyverse)
library(here)
library(sf)
library(ggtext)
library(ggalluvial)
library(shiny)
library(gt)
library(patchwork)
```

## Chargement des données

```{r}
load(here("Data/clean_data", "BDD_etude.rda"))
mes_stations <- readRDS(here("Data/clean_data", "liste_stations_retenues.rds"))
```

# 1. Proportions des classes d'état de l'élément déclassant

## Préparation des données

```{r}
classes <- c("Mauvais", "Médiocre", "Moyen", "Bon", "Très bon")#objet ordonné qui va nous permettre d'identifier la moins bonne classe d'état

table_element_declassant <- BDD_indices %>%
  st_drop_geometry() %>%
  filter(code_station %in% mes_stations) %>%
  ungroup() %>%
  dplyr::select(
    code_station,
    libelle_station,
    reseaux,
    Typologie,
    libelle_typologie,
    code_departement,
    annee,
    libelle_indice,
    libelle_classe
  ) %>%
  pivot_wider(names_from = libelle_indice, values_from = libelle_classe) %>%
  mutate(across(
    c(IPR, I2M2, IBD, IBMR),
    ~ factor(.x, levels = classes, ordered = TRUE)
  )) %>% #appliquer les niveaux du facteur "classes"
  rowwise() %>%
  mutate(
    #identifier la moins bonne classe d'état entre les 4 indices et
    #s'en servir pour définir l'état biologique de la station
    etat_biologique = min(c(IPR, I2M2, IBD, IBMR), na.rm = TRUE),
    element_declassant = list(if (etat_biologique >= "Bon") {
      character(0)
    } else {
      names(which(
        c(
          IPR  = IPR  == etat_biologique,
          I2M2 = I2M2 == etat_biologique,
          IBD  = IBD  == etat_biologique,
          IBMR = IBMR == etat_biologique
        )
      ))
    })
  ) %>%
  ungroup()
```

```{r}
#télécharger la table contenant les états biologiques et éléments déclassant
saveRDS(
  table_element_declassant,
  here("Data/clean_data", "table_element_declassant.rds")
)
```


## a. Statistiques sur les proportions de chaque classe d'état
```{r}
sum_element_RRP <- table_element_declassant %>%  
  group_by(reseaux, annee) %>%
  filter(reseaux=="RRP",
         annee>=2013) %>% 
  summarise(n_total=n(),
            n_bon= sum(etat_biologique=="Bon"),
            n_bon_moy= sum(etat_biologique=="Bon" | etat_biologique=="Moyen"),
            n_moyen = sum(etat_biologique=="Moyen"),
            n_mediocre= sum(etat_biologique=="Médiocre"),
            pct_bon= 100 * n_bon / n_total,
            pct_bon_moy= 100 * n_bon_moy / n_total,
            pct_moyen= 100 * n_moyen / n_total,
            pct_mediocre= 100 * n_mediocre / n_total)



sum_element_RCS<- table_element_declassant %>%  
  group_by(reseaux, annee) %>%
  filter(reseaux=="RCS") %>% 
  summarise(n_total=n(),
            n_bon= sum(etat_biologique=="Bon"),
            n_bon_moy= sum(etat_biologique=="Bon" | etat_biologique=="Moyen"),
            n_moyen = sum(etat_biologique=="Moyen"),
            n_mediocre= sum(etat_biologique=="Médiocre"),
            pct_bon= 100 * n_bon / n_total,
            pct_bon_moy= 100 * n_bon_moy / n_total,
            pct_moyen= 100 * n_moyen / n_total,
            pct_mediocre= 100 * n_mediocre / n_total)
```

## b. Diagrammes alluviaux effectuées sur les classes d'état biologiques retenues pour la DCE

### Réseau RRP
```{r}
#Sélection des données
table_element_declassant_RRP <- table_element_declassant %>%
  filter(reseaux == "RRP", annee >= 2013) %>%
  arrange(code_station, annee)

data_RRP_large <- table_element_declassant_RRP %>%
  pivot_wider(id_cols = code_station,
              names_from = annee,
              values_from = etat_biologique)

year_cols <- setdiff(names(data_RRP_large), c("code_station"))

years_num <- sort(suppressWarnings(as.numeric(year_cols)))
years_kept <- as.character(years_num)


#Passage au format lodes (ggalluvial)
data_lodes_RRP <- ggalluvial::to_lodes_form(data_RRP_large,
                                            key = "annee",
                                            axes = years_kept,
                                            value = "etat")

data_lodes_RRP$etat <- forcats::fct_explicit_na(data_lodes_RRP$etat,
                                                na_level = "Non évalué")

data_lodes_RRP$annee <- base::factor(data_lodes_RRP$annee, levels = years_kept)
data_lodes_RRP$reseaux <- "RRP"
data_lodes_RRP$etat <- factor(
  data_lodes_RRP$etat,
  levels = c("Très bon", "Bon", "Moyen", "Médiocre", "Mauvais" , "Non évalué"),
  ordered = TRUE
)

#Définir les couleurs associées aux niveaux
couleurs  = c("white" , "red", "orange", "yellow", "lightgreen", "#2b83ba")
classes   = c("Non évalué", "Mauvais", "Médiocre", "Moyen", "Bon", "Très bon")
palette_etat <- stats::setNames(couleurs, classes)


plot_declassant_RRP <- ggplot2::ggplot(
  data_lodes_RRP,
  ggplot2::aes(
    x        = annee,
    stratum  = etat,
    alluvium = code_station,
    y        = 1,
    # chaque station contribue de façon égale
    fill     = etat
  )
) +
  ggalluvial::geom_flow(ggplot2::aes(alpha = etat), color = "darkgrey") +
  ggalluvial::geom_stratum() +
  ggplot2::scale_fill_manual(values = palette_etat, drop = TRUE) +
  ggplot2::scale_alpha_manual(
    #ajuster la transparence
    values = c(
      "Très bon"    = 0.6,
      "Bon"         = 0.6,
      "Moyen"       = 0.6,
      "Médiocre"    = 0.6,
      "Mauvais"     = 0.6,
      "Non évalué"  = 0.15
    ),
    guide = "none"
  ) +
  facet_wrap( ~ reseaux) +
  ggplot2::theme_bw() +
  ggplot2::labs(title    = "Diagramme alluvial – évolution du nombre de stations par classe d’état biologique",
                x        = "",
                y        = "Nombre de stations",
                fill     = "État biologique") +
  ggplot2::theme(
    plot.title   = ggtext::element_textbox_simple(
      size = 14,
      face = "bold",
      margin = ggplot2::margin(b = 5)
    ),
    plot.subtitle = ggtext::element_textbox_simple(size = 15, 
                                                   margin = ggplot2::margin(b = 10)),
    axis.title   = ggplot2::element_text(size = 14),
    axis.text = ggplot2::element_text(size = 13),
    legend.title = ggplot2::element_text(size = 14, face = "bold"),
    legend.position = "bottom",
    legend.direction = "horizontal",
    legend.text = ggplot2::element_text(size = 13),
    strip.text = element_text(size = 14)
  ) +
  ggplot2::guides(fill  = guide_legend(order = 1, nrow = 1))

#Télécharger la figure
ggplot2::ggsave(
  filename = file.path(
    "../Output/4_Proportions_classes_eco/03_Sankey/Element_declassant/Element_declassant_RRP.jpg"
  ),
  plot     = plot_declassant_RRP,
  width    = 14,
  height   = 8
)
```

### Réseau RCS
```{r}
#Sélection des données
table_element_declassant_RCS <- table_element_declassant %>%
  filter(reseaux == "RCS") %>%
  arrange(code_station, annee)

data_RCS_large <- table_element_declassant_RCS %>%
  pivot_wider(id_cols = code_station,
              names_from = annee,
              values_from = etat_biologique)

year_cols <- setdiff(names(data_RCS_large), c("code_station"))

years_num <- sort(suppressWarnings(as.numeric(year_cols)))
years_kept <- as.character(years_num)


#Passage au format lodes (ggalluvial)
data_lodes_RCS <- ggalluvial::to_lodes_form(data_RCS_large,
                                            key = "annee",
                                            axes = years_kept,
                                            value = "etat")

data_lodes_RCS$etat <- forcats::fct_explicit_na(data_lodes_RCS$etat, 
                                                na_level = "Non évalué")

data_lodes_RCS$annee <- base::factor(data_lodes_RCS$annee, levels = years_kept)
data_lodes_RCS$reseaux <- "RCS"

data_lodes_RCS$etat <- factor(
  data_lodes_RCS$etat,
  levels = c("Très bon", "Bon", "Moyen", "Médiocre", "Mauvais" , "Non évalué"),
  ordered = TRUE
)

#Définir les couleurs associées aux niveaux
couleurs  = c("white" , "red", "orange", "yellow", "lightgreen", "#2b83ba")
classes   = c("Non évalué", "Mauvais", "Médiocre", "Moyen", "Bon", "Très bon")
palette_etat <- stats::setNames(couleurs, classes)

plot_declassant_RCS <- ggplot2::ggplot(
  data_lodes_RCS,
  ggplot2::aes(
    x        = annee,
    stratum  = etat,
    alluvium = code_station,
    y        = 1,
    # chaque station contribue de façon égale
    fill     = etat
  )
) +
  ggalluvial::geom_flow(ggplot2::aes(alpha = etat), color = "darkgrey") +
  ggalluvial::geom_stratum() +
  ggplot2::scale_fill_manual(values = palette_etat, drop = TRUE) +
  ggplot2::scale_alpha_manual(
    #ajuster la transparence
    values = c(
      "Très bon"    = 0.6,
      "Bon"         = 0.6,
      "Moyen"       = 0.6,
      "Médiocre"    = 0.6,
      "Mauvais"     = 0.6,
      "Non évalué"  = 0.15
    ),
    guide = "none"
  ) +
  facet_wrap( ~ reseaux) +
  ggplot2::theme_bw() +
  ggplot2::labs(title    = "Diagramme alluvial – évolution du nombre de stations par classe d’état biologique",
                x        = "Années",
                y        = "Nombre de stations",
                fill     = "État biologique") +
  ggplot2::theme(
    plot.title   = ggtext::element_textbox_simple(
      size = 14,
      face = "bold",
      margin = ggplot2::margin(b = 5)
    ),
    plot.subtitle = ggtext::element_textbox_simple(size = 15,
                                                   margin = ggplot2::margin(b = 10)),
    axis.title   = ggplot2::element_text(size = 14),
    axis.text = ggplot2::element_text(size = 13),
    legend.title = ggplot2::element_text(size = 14, face = "bold"),
    legend.position = "bottom",
    legend.direction = "horizontal",
    legend.text = ggplot2::element_text(size = 13),
    strip.text = element_text(size = 14)
    
  ) +
  ggplot2::guides(fill  = guide_legend(order = 1, nrow = 1))

#Télécharger la figure
ggplot2::ggsave(
  filename = file.path(
    "../Output/4_Proportions_classes_eco/03_Sankey/Element_declassant/Element_declassant_RCS.jpg"
  ),
  plot     = plot_declassant_RCS,
  width    = 14,
  height   = 8
)
```


```{r}
#Assembler les deux figures générées ci-dessus
plot_declassant_RRP_clean <- plot_declassant_RRP + labs(title = NULL)
plot_declassant_RCS_clean <- plot_declassant_RCS + labs(title = NULL)

plot_combine <- (plot_declassant_RRP_clean / plot_declassant_RCS_clean) +
  plot_annotation(
    title = " ",
    caption = "Les classes d'état biologique sont celles retenues pour la DCE.<br> Le réseau RCS est étudié sur la période 2007-2024 et compte 51 stations.<br> Le réseau RRP est étudié sur la période 2013-2024 et compte 18 stations.",
    theme = theme(
      plot.title = element_text(size = 14, face = "bold"),
      plot.subtitle = element_text(size = 15),
      plot.caption = element_textbox_simple(
        size = 13,
        hjust = 0,
        lineheight = 1.2,
        margin = margin(t = 10),
        fill = "white",
        box.color = "black",
        width = unit(0.80, "npc")
      ),
      strip.text = element_text(size = 14)
      
    )
  ) +
  plot_layout(guides = "collect") &
  theme(legend.position = "bottom", legend.direction = "horizontal")

ggplot2::ggsave(
  filename = file.path(
    "../Output/4_Proportions_classes_eco/03_Sankey/Element_declassant/Element_declassant_combine.jpg"
  ),
  plot     = plot_combine,
  width    = 13,
  height   = 12
)
```



# 2. Table récapitulative de l'état biologique des stations au cours du temps

```{r}
classe_libelle <- c("Mauvais", "Médiocre", "Moyen", "Bon", "Très bon")
couleurs <- c("red", "orange", "yellow", "lightgreen", "#2b83ba")

names(couleurs) <- classe_libelle
```

## a. Version html sans filtre
```{r}
tab2 <- table_element_declassant %>%
   mutate(
    element_declassant = sapply(element_declassant, function(x) paste(x, collapse = ", "))
  ) %>%
  dplyr::select(code_departement,reseaux,libelle_station , annee,
         IBD, IBMR, I2M2, IPR, etat_biologique, element_declassant) %>% 
  arrange(
    code_departement,
    libelle_station,
    annee
  ) %>% 
   mutate(etat_biologique = as.character(etat_biologique))

color_cell <- function(x){
  couleurs[x]
}
```

```{r}
element_declassant_tab2 <- tab2 %>%
  mutate(
    code_departement = paste("Département ", code_departement),
    reseaux = paste("Réseau ", reseaux)
  ) %>%
  group_by(code_departement, reseaux) %>%
  gt() %>%
  cols_hide(columns = c(code_departement, reseaux)) %>%
  tab_options(table.width = pct(70), table.font.size = px(13)) %>%
  tab_style(style = list(
    cell_text(indent = px(20)),
    cell_borders(
      sides = "all",
      color = "#f7f7f7",
      weight = px(2)
    )
  ),
  locations = cells_body()) %>%
  tab_style(style = list(
    cell_text(weight = "bold", size = px(14)),
    cell_fill(color = "#f7f7f7")
  ),
  locations = cells_row_groups()) %>%
  tab_style(style = cell_text(size = px(14), weight = "bold"),
            locations = cells_column_labels()) %>%
  opt_row_striping() %>%
  cols_label(
    libelle_station  = "Station",
    etat_biologique  = "Etat biologique",
    reseaux = "Réseau",
    annee = "Année",
    element_declassant = "Elément déclassant"
  ) %>%
  tab_header(
    title = md(
      "**Classe d'état biologique des 4 indices, par station et par année, et classe d'état biologique retenue pour la DCE.**"
    ),
    subtitle = md(
      "La variable **Etat biologique** contient le nom de l'élément déclassant."
    )
  ) %>%
  sub_missing(columns = c("IBD", "IBMR", "IPR", "I2M2")) %>%
  
  # Coloration des indices
  data_color(
    columns = c("IBD", "IBMR", "I2M2", "IPR"),
    fn = function(x) {
      ifelse(x %in% classe_libelle, couleurs[x], "transparent")
    }
  ) %>%
  
  # Coloration de l'état écologique
  data_color(
    columns = "etat_biologique",
    fn = function(x) {
      ifelse(x %in% classe_libelle, couleurs[x], "transparent")
    }
  ) %>%
  
  # Remplacer le texte de la colonne etat_biologique
  text_transform(
    locations = cells_body(columns = "etat_biologique"),
    fn = function(x) {
      ""
    }
  ) %>%
  
  # Supprimer le texte dans les indices
  text_transform(
    locations = cells_body(columns = c("IBD", "IBMR", "IPR", "I2M2")),
    fn = function(x) {
      ""
    }
  ) %>%
  cols_width(
    c(IBD, IBMR, I2M2, IPR) ~ px(60),
    etat_biologique ~ px(80),
    annee ~ px(60),
    libelle_station ~ px(280)
  ) %>%
  
  # Centrer le texte de etat_biologique
  cols_align(
    align = "center",
    columns = c("etat_biologique", "element_declassant", "annee")
  )
gt::gtsave(element_declassant_tab2, filename = "../Output/4_Proportions_classes_eco/table_element_declassant.html")
```


## b. Version shiny app avec filtres
```{r message=TRUE, warning=FALSE}
ui <- fluidPage(
  titlePanel("État biologique des stations"),
  
  sidebarLayout(
    sidebarPanel(
      width = 3,
      
      # --- Filtres ---
      selectInput("dep", "Département :", choices = c("Tous", sort(
        unique(table_element_declassant$code_departement)
      ))),
      selectInput("reseau", "Réseau :", choices = "Tous"),
      selectInput("station", "Station :", choices = "Tous"),
      selectInput("annee", "Année :", choices = "Tous"),
      
      tags$hr(),
      
      # --- Légende des couleurs ---
      tags$h4("Légende des classes"),
      div(style = "display:flex; flex-direction:column; gap:6px;", 
          lapply(names(couleurs), function(nom) {
        div(style = "display:flex; align-items:center; gap:8px;", 
            div(
          style = sprintf(
            "width:20px; height:20px; background:%s; border-radius:3px;",
            couleurs[nom]
          )
        ), nom)
      }))
    ),
    
    mainPanel(width = 9, gt_output("table_gt"))
  )
)

server <- function(input, output, session) {
  # --- Données préparées ---
  tab2 <- table_element_declassant %>%
    mutate(
      etat_biologique = as.character(etat_biologique),
      element_declassant = sapply(element_declassant, function(x)
        paste(x, collapse = ", "))
    ) %>%
    select(
      code_departement,
      reseaux,
      libelle_station,
      annee,
      IBD,
      IBMR,
      I2M2,
      IPR,
      etat_biologique,
      element_declassant
    ) %>%
    arrange(code_departement, libelle_station, annee)
  
  # --- Mise à jour dynamique des filtres ---
  
  # 1) Quand le département change → mettre à jour réseau, station, année
  observeEvent(input$dep, {
    df <- tab2 %>% filter(code_departement == input$dep |
                            input$dep == "Tous")
    
    updateSelectInput(session,
                      "reseau",
                      choices = c("Tous", sort(unique(df$reseaux))),
                      selected = "Tous")
    
    updateSelectInput(session,
                      "station",
                      choices = c("Tous", sort(unique(
                        df$libelle_station
                      ))),
                      selected = "Tous")
    
    updateSelectInput(session,
                      "annee",
                      choices = c("Tous", sort(unique(df$annee))),
                      selected = "Tous")
  })
  
  # 2) Quand réseau change → mettre à jour station + année
  observeEvent(input$reseau, {
    df <- tab2 %>%
      filter((code_departement == input$dep | input$dep == "Tous") &
               (reseaux == input$reseau | input$reseau == "Tous")
      )
    
    updateSelectInput(session,
                      "station",
                      choices = c("Tous", sort(unique(
                        df$libelle_station
                      ))),
                      selected = "Tous")
    
    updateSelectInput(session,
                      "annee",
                      choices = c("Tous", sort(unique(df$annee))),
                      selected = "Tous")
  })
  
  # 3) Quand station change → mettre à jour année
  observeEvent(input$station, {
    df <- tab2 %>%
      filter((code_departement == input$dep | input$dep == "Tous") &
               (reseaux == input$reseau | input$reseau == "Tous") &
               (libelle_station == input$station |
                  input$station == "Tous")
      )
    
    updateSelectInput(session,
                      "annee",
                      choices = c("Tous", sort(unique(df$annee))),
                      selected = "Tous")
  })
  
  # --- Filtrage final des données ---
  data_filtered <- reactive({
    df <- tab2
    
    if (input$dep != "Tous")
      df <- df %>% filter(code_departement == input$dep)
    if (input$reseau != "Tous")
      df <- df %>% filter(reseaux == input$reseau)
    if (input$station != "Tous")
      df <- df %>% filter(libelle_station == input$station)
    if (input$annee != "Tous")
      df <- df %>% filter(annee == input$annee)
    
    df
  })
  
  # --- Tableau gt()---
  output$table_gt <- render_gt({
    df <- data_filtered()
    
    df %>%
      mutate(
        code_departement = paste("Département ", code_departement),
        reseaux = paste("Réseau ", reseaux)
      ) %>%
      group_by(code_departement, reseaux) %>%
      gt() %>%
      cols_hide(columns = c(code_departement, reseaux)) %>%
      tab_options(table.width = pct(70),
                  table.font.size = px(13)) %>%
      tab_style(style = list(
        cell_text(indent = px(20)),
        cell_borders(
          sides = "all",
          color = "#f7f7f7",
          weight = px(2)
        )
      ),
      locations = cells_body()) %>%
      tab_style(style = list(
        cell_text(weight = "bold", size = px(14)),
        cell_fill(color = "#f7f7f7")
      ),
      locations = cells_row_groups()) %>%
      tab_style(style = cell_text(size = px(14), weight = "bold"),
                locations = cells_column_labels()) %>%
      opt_row_striping() %>%
      cols_label(
        libelle_station = "Station",
        etat_biologique = "Etat biologique",
        reseaux = "Réseau",
        annee = "Année",
        element_declassant = "Elément déclassant"
      ) %>%
      tab_header(
        title = md(
          "**Classe d'état biologique des 4 indices, par station et par année, et classe d'état biologique retenue pour la DCE.**"
        ),
        subtitle = md(
          "La variable **Etat biologique** contient le nom de l'élément déclassant."
        )
      ) %>%
      sub_missing(columns = c("IBD", "IBMR", "IPR", "I2M2")) %>%
      data_color(
        columns = c("IBD", "IBMR", "I2M2", "IPR"),
        fn = function(x)
          ifelse(x %in% classe_libelle, couleurs[x], "transparent")
      ) %>%
      data_color(
        columns = "etat_biologique",
        fn = function(x)
          ifelse(x %in% classe_libelle, couleurs[x], "transparent")
      ) %>%
      text_transform(
        locations = cells_body(columns = "etat_biologique"),
        fn = function(x)
          ""
      ) %>%
      text_transform(
        locations = cells_body(columns = c("IBD", "IBMR", "IPR", "I2M2")),
        fn = function(x)
          ""
      ) %>%
      cols_width(
        c(IBD, IBMR, I2M2, IPR) ~ px(60),
        etat_biologique ~ px(80),
        element_declassant ~ px(140),
        annee ~ px(60),
        libelle_station ~ px(280)
      ) %>%
      cols_align(
        align = "center",
        columns = c("etat_biologique", "element_declassant", "annee")
      )
  })
}


shinyApp(ui, server)
```

## c. Table avec nombre de station par classe d'état biologique et par année
```{r}
#arrangement des données
stat_etat_annee <- table_element_declassant %>%
  filter(reseaux != "RRP" | annee >= 2013) %>% 
  group_by(reseaux, annee) %>% 
  summarise(n_tb = sum(etat_biologique=="Très bon", na.rm = TRUE),
            n_bon = sum(etat_biologique=="Bon", na.rm = TRUE),
            n_moyen = sum(etat_biologique=="Moyen", na.rm = TRUE),
            n_mediocre = sum(etat_biologique=="Médiocre", na.rm = TRUE),
            n_mauvais = sum(etat_biologique=="Mauvais", na.rm = TRUE),
            n_total = n_distinct(code_station),
            .groups ="drop")
```

```{r}
#créer la table
table_etat_annee <- stat_etat_annee %>% 
  mutate(reseaux=paste("Réseau ", reseaux)) %>% 
  group_by(reseaux) %>% 
  gt() %>% 
  cols_hide(columns = c(reseaux)) %>% 
  gt::tab_header(
      title = md("**Nombre de stations par classe d'état écologique.**"),
      subtitle = "Pour chaque année, la classe d'état biologique considérée est celle de l'élément déclassant.") %>% 
  gt::cols_label(
      annee="Année",
      n_tb = "Très bon",
      n_bon = "Bon",
      n_moyen= "Moyen",
      n_mediocre= "Médiocre",
      n_mauvais= "Mauvais",
      n_total="Nombre de stations total"
    ) %>%
  opt_row_striping() %>% 
  tab_style(
    style = list(
      cell_text(weight = "bold", size = px(13)),
      cell_fill(color = "#f7f7f7")
    ),
    locations = cells_row_groups()
  ) %>% 
  tab_style(
    style = cell_text(weight = "bold", size=px(13)), 
    locations = cells_column_labels(everything())
  ) %>% 
  tab_style(
    style = cell_text( size=px(12)),  
    locations = cells_body()) 

#télécharger la table au format .pdf
gtsave(table_etat_annee, filename = "../Output/4_Proportions_classes_eco/nombre_stations_etat_annee.pdf")
```

# 3. Statistiques éléments déclassants

## Graphique présentant le nombre de station par année qui ont plus d'un élément déclassant.
```{r}
nb_stations_plusieurs <- table_element_declassant %>%
  filter(reseaux != "RRP" | annee >= 2013) %>% # si le réseau est RRP on ne prend pas en compte les valeurs avant 2013
  mutate(nb_indices = lengths(element_declassant)) %>%   # nombre d'indices déclassants
  filter(nb_indices > 1) %>%                             # on garde ceux avec > 1
  group_by(annee,reseaux) %>%
  summarise(nb_stations = n(), .groups = "drop")
```

```{r}
ggplot(data = nb_stations_plusieurs, aes(x = annee, y = nb_stations, fill =
                                           reseaux)) +
  geom_col(position = position_dodge(), color = "black") +
  scale_x_continuous(breaks = seq(
    min(nb_stations_plusieurs$annee),
    max(nb_stations_plusieurs$annee),
    by = 2
  )) +
  scale_fill_manual(name = "Reseaux",
                    values = c("RCS" = "#CD6839", "RRP" = "#2D0084")) +
  labs(title = "Nombre de stations ayant plus d'un élément déclassant par année et par réseaux", x =
         "Année", y = "Nombre de stations") +
  theme_bw() +
  theme(legend.position = "bottom")
```

## Calculer le nombre de fois où un élément est déclassant, et le pourcentage associé
```{r}
stats_declassants <- table_element_declassant %>%
  select(annee, reseaux, element_declassant) %>%
  filter(reseaux != "RRP" | annee >= 2013) %>% # si le réseau est RRP on ne prend pas en compte les valeurs avant 2013
  unnest(element_declassant) %>%   # transforme la liste en lignes
  group_by(annee, reseaux, element_declassant) %>%
  summarise(nb_cas = n(), .groups = "drop") %>%
  group_by(annee) %>%
  mutate(
    pourcentage = round((100 * nb_cas / sum(nb_cas)), 2),
  ) %>%
  ungroup()
```

```{r}
#créer une palette de couleur pour les indices
palette <- c(
  "IBMR" = "#00B2A9FF",  
  "IBD"  = "#E43C40FF",  
  "I2M2" = "#BC7844FF",  
  "IPR" = "#8942BDFF"  
)

#ordonner le facteur réseau
stats_declassants <- stats_declassants %>%
  mutate(
    reseaux = factor(
      reseaux,
      levels = c("RRP", "RCS"),
      ordered = TRUE
    )
  )
```

## Graphique présentant le nombre de fois où un idice a été déclassant par années, et par réseau

```{r}
freq_declassant_point <- ggplot(stats_declassants,
       aes(x = annee, y = nb_cas)) +
  geom_point(aes(fill = element_declassant), shape=21,size=3) +
  geom_line(aes(color = element_declassant), show.legend = FALSE)+
  facet_wrap(~ reseaux, ncol = 1, scales="free") +
  scale_fill_manual(values=palette)+
  scale_color_manual(values=palette)+
  scale_x_continuous(breaks = seq(min(stats_declassants$annee),
                                  max(stats_declassants$annee),
                                  by = 2)) +
  theme_bw() +
  labs(
    title = " ",
    caption="Sont considérés comme  « déclassant » les indices associés aux états « Moyen », « Mauvais » et « Médiocre ». <br> Le réseau RCS est étudié sur la période 2007-2024 et compte 51 stations.<br> Le réseau RRP est étudié sur la période 2013-2024 et compte 18 stations.",
    x = "Année",
    y = "Occurrence",
    fill = "Élément déclassant") +
  theme(
    plot.title=element_textbox_simple(size=13, face="bold", margin=margin(b=10, t=10)),
    legend.position = "right",
    legend.title=element_text(size=11, face="bold"),
    legend.text=element_text(size=11),
    axis.title = element_text(size=12),
    strip.text = element_text(size = 11),
    plot.caption = element_textbox_simple(
          size = 10,
          hjust = 0,      # 0 = aligné à gauche, 1 = à droite
          lineheight = 1.2,
          margin=margin(t=10, b=5),
          fill = "white", 
          box.color = "black",
          width = unit(1, "npc")
      )
  )

#Télécharger la figure
ggplot2::ggsave(
  filename = file.path("../Output/4_Proportions_classes_eco/freq_declassant_point.jpg"),
  plot     = freq_declassant_point,
  width    = 10,
  height   = 6,
  dpi=300
)
```



