---
title: "Analyse des correlations entre les métriques"
author: "Julia"
date: "2026-03-30"
output: html_document
editor_options: 
  chunk_output_type: console
---

```{r setup, include=FALSE}
knitr::opts_chunk$set(echo = TRUE)
```

# Installation

## Chargement des packages

```{r message=FALSE, warning=FALSE}
library(tidyverse)
library(here)
library(FactoMineR)
library(factoextra)
library(ggrepel)
library(PerformanceAnalytics)
library(sf)
```

# Correlations entre pentes

```{r}
#Chargement des données
load(here("Data/clean_data", "results_LMM.rda"))

#Renommer les variables
pentes_LMM <- pentes_LMM %>% 
  mutate(libelle_indice= case_when(
      libelle_indice=="IBD" ~"pente_IBD",
      libelle_indice=="IBMR" ~"pente_IBMR",
      libelle_indice=="I2M2" ~"pente_I2M2",
      libelle_indice=="IPR" ~"pente_IPR",
      TRUE~NA
    ))
```

## 1. Réseau RRP
```{r}
#passage au format large
pentes_LMM_RRP <- pentes_LMM %>%
  pivot_wider(values_from = pente, names_from = libelle_indice) %>%
  filter(reseaux == "RRP") %>%
  dplyr::select(-code_station,
                -code_sta_pp,
                -reseaux,
                -libelle_station,
                -code_departement)
```

### a. Matrice de corrélations 

```{r}
#effectuer test de Shapiro pour vérifier la normalité des données
#si les données sont normale, alors ont pourra utiliser des corrélations de Pearson
lapply(pentes_LMM_RRP, shapiro.test)
```
La normalité est respectée pour toutes les variables.
Nous pouvons utiliser les corrélation de Pearson.


```{r}
# matrices de corrélation

#Créer le chemin du fichier
png(
  "Output/7_Correlations/Pentes/corplot_pentes_RRP_pearson.png",
  width = 2000,
  height = 2000,
  res = 300
)
par(mar = c(4, 4, 6, 2))  # augmente la marge du haut

#Générer la matrice 
#cette matrice présente dans le triangle supérieur les coefficient de corrélation, 
#dans le triangle inférieur on a les scatterplots et 
#dans la diagonale sont présentés les histogrammes de distribution des variables.
chart.Correlation(
  pentes_LMM_RRP,
  histogram = TRUE,
  method = "pearson", #choix de la méthode de corrélation
  pch = 19, #forme des points de ans le scatterplot
  main = ""
)
#Ajout titre
title(
  "Matrice de corrélation de Pearson entre les pentes des indices issues des LMM,\n pour les stations RRP",
  line = 4,
  cex.main = 0.9,
  font.main = 2
)
#ajout sous-titre
mtext(
  "a)",
  side = 3,
  line = 1,
  adj = 0.02,
  cex = 1,
  font = 2
)
dev.off()
```

### b. ACP

```{r}
#réarranger les données pour format compatible avec l'ACP
pentes_LMM_RRP_ACP <- pentes_LMM %>%
  pivot_wider(values_from = pente, 
              names_from = libelle_indice) %>% #passage au format large
  filter(reseaux == "RRP") %>%
  dplyr::select(-reseaux, -code_departement)
```

```{r}
# ACP sur les pentes (sans la colonne Station)
res_pca_RRP <- PCA(pentes_LMM_RRP_ACP[, -c(1, 2, 3)], 
                   scale.unit = TRUE, 
                   graph = FALSE)

# ACP avec seulement les variables
png(
  "Output/7_Correlations/Pentes/ACP_indices_RRP.png",
  width = 700,
  height = 700
)
fviz_pca_var(
  res_pca_RRP,
  col.var = "cos2",
  #Les variables sont colorées selon leur qualité de représentation sur le plan factoriel.
  gradient.cols = c("#00AFBB", "#E7B800", "#FC4E07"),
  repel = TRUE
) + #Eviter le chevauchement des labels
  ggtitle("Résultat de l'ACP sur les pentes par indices des stations RRP")
dev.off()

# ACP avec variables et noms de stations
png(
  "Output/7_Correlations/Pentes/ACP_pentes_RRP.png",
  width = 5000,
  height = 3300,
  res = 500
)
fviz_pca_biplot(
  res_pca_RRP,
  label = "var",
  col.var = "cos2",
  gradient.cols = c("#00AFBB", "#E7B800", "#FC4E07"),
  repel = TRUE,
  arrow.size = 1.5,
  labelsize = 5
) +
  geom_text_repel(
    aes(
      x = res_pca_RRP$ind$coord[, 1],
      y = res_pca_RRP$ind$coord[, 2],
      label = str_wrap(pentes_LMM_RRP_ACP$libelle_station, 20)
    ),
    size = 3,
    segment.color = "grey30",
    # ← couleur du trait
    segment.size = 0.6,
    # ← épaisseur du trait
    min.segment.length = 0
  ) +
  labs(title = "Biplot de l'ACP sur les pentes, présentant la relation entre les variables et la position des stations RRP", 
       subtitle ="a)") +
  theme(
    plot.title = element_text(size = 12, face = "bold"),
    plot.subtitle = element_text(size = 14, face = "bold", hjust = 0),
    text = element_text(face = "bold")
  )
dev.off()
```


Afficher le résumé de l'ACP
```{r}
summary(res_pca_RRP)
```


Afficher les matrices de corrélation 
```{r}
var <- factoextra::get_pca_var(res_pca_RRP)

# dimensions vs indices
var$cor

# indices vs indices
cor(pentes_LMM_RRP)
```



## 2. Réseau RCS
```{r}
#passage au format large
pentes_LMM_RCS <- pentes_LMM %>%
  pivot_wider(values_from = pente, names_from = libelle_indice) %>%
  filter(reseaux == "RCS") %>%
  dplyr::select(-code_station,
                -code_sta_pp,
                -reseaux,
                -code_departement,
                -libelle_station)
```

### a. Mattrice de corélation
```{r}
#effectuer test de Shapiro pour vérifier la normalité des données
#si les données sont normale, alors ont pourra utiliser des corrélations de Pearson
lapply(pentes_LMM_RCS, shapiro.test)
```
La normalité est respectée pour toutes les variables.
Nous pouvons utiliser les corrélation de Pearson.

```{r}
# matrices de corrélation

#Créer le chemin du fichier
png(
  "Output/7_Correlations/Pentes/corplot_pentes_RCS_pearson.png",
  width = 2000,
  height = 2000,
  res = 300
)
par(mar = c(4, 4, 6, 2))  # augmente la marge du haut

#Générer la matrice
#cette matrice présente dans le triangle supérieur les coefficient de corrélation, 
#dans le triangle inférieur on a les scatterplots et 
#dans la diagonale sont présentés les histogrammes de distribution des variables.
chart.Correlation(
  pentes_LMM_RCS,
  histogram = TRUE,
  method = "pearson", #choix de la méthode de corrélation
  pch = 19, #forme des points de ans le scatterplot
  main = ""
)
#ajouter un titre
title(
  "Matrice de corrélation de Pearson entre les pentes des indices issues de LMM,\n pour les stations RCS",
  line = 4,
  cex.main = 0.9,
  font.main = 2
)

#ajouter un sous-titre
mtext(
  "b)",
  side = 3,
  line = 1,
  adj = 0.02,
  cex = 1,
  font = 2
)
dev.off()
```


### b. ACP

```{r}
#réarranger les données pour format compatible avec l'ACP
pentes_LMM_RCS_ACP<- pentes_LMM %>% 
  pivot_wider(
    values_from= pente,
    names_from = libelle_indice) %>% 
  filter(reseaux=="RCS") %>% 
  dplyr::select(-reseaux, -code_departement )
```

```{r}
# ACP sur les pentes (sans la colonne Station)
res_pca_RCS <- PCA(pentes_LMM_RCS_ACP[, -c(1, 2, 3)], scale.unit = TRUE, graph = FALSE)

# ACP avec seulement les variables
png(
  "Output/7_Correlations/Pentes/ACP_indices_RCS.png",
  width = 700,
  height = 700
)
fviz_pca_var(
  res_pca_RCS,
  col.var = "cos2",
  #Les variables sont colorées selon leur qualité de représentation sur le plan factoriel.
  gradient.cols = c("#00AFBB", "#E7B800", "#FC4E07"),
  repel = TRUE
) + #Eviter le chevauchement des labels
  ggtitle("Résultat de l'ACP sur les pentes par indices des stations RCS")
dev.off()

# ACP avec variables et noms des stations
png(
  "Output/7_Correlations/Pentes/ACP_pentes_RCS.png",
  width = 5000,
  height = 3300,
  res = 500
)
fviz_pca_biplot(
  res_pca_RCS,
  label = "var",
  col.var = "cos2",
  gradient.cols = c("#00AFBB", "#E7B800", "#FC4E07"),
  repel = TRUE,
  arrow.size = 1.5,
  labelsize = 5
) +
  geom_text_repel(
    aes(
      x = res_pca_RCS$ind$coord[, 1],
      y = res_pca_RCS$ind$coord[, 2],
      label = str_wrap(pentes_LMM_RCS_ACP$libelle_station, 20)
    ),
    size = 2,
    segment.color = "grey30",
    # ← couleur du trait
    segment.size = 0.6,
    # ← épaisseur du trait
    min.segment.length = 0
  ) +
  labs(title = "Biplot de l'ACP sur les pentes, présentant la relation entre les variables et la position des stations RCS", 
       subtitle ="b)") +
  theme(
    plot.title = element_text(size = 12, face = "bold"),
    plot.subtitle = element_text(size = 14, face = "bold", hjust = 0),
    text = element_text(face = "bold")
  )
dev.off()
```


Afficher le résumé de l'ACP
```{r}
summary(res_pca_RCS)
```

Afficher les matrices de corrélation 
```{r}
var2 <- factoextra::get_pca_var(res_pca_RCS)

# dimensions vs indices
var2$cor

# indices vs indices
cor(pentes_LMM_RCS)
```

