---
title: "Analyse des correlations entre les métriques"
author: "Julia"
date: "2026-03-30"
output: html_document
editor_options: 
  chunk_output_type: console
---

```{r setup, include=FALSE}
knitr::opts_chunk$set(echo = TRUE)
```

# Installation

## Chargement des packages

```{r message=FALSE, warning=FALSE}
library(tidyverse)
library(here)
library(FactoMineR)
library(factoextra)
library(ggrepel)
library(PerformanceAnalytics)
library(sf)
```

# Correlations entre pentes
## Récupérer les fichiers contenant les pentes et faire une jointure
```{r}
fichiers <- list.files(
  path = "Data/clean_data/Models",         
  pattern = "^pentes_LMM.*\\.rds$",
  full.names = TRUE
)

liste_tables <- lapply(fichiers, readRDS)

pentes_LMM <- bind_rows(liste_tables) %>% 
  mutate(libelle_indice= case_when(
      libelle_indice=="IBD" ~"pente_IBD",
      libelle_indice=="IBMR" ~"pente_IBMR",
      libelle_indice=="I2M2" ~"pente_I2M2",
      libelle_indice=="IPR" ~"pente_IPR",
      TRUE~NA
    ))
```

## RRP
```{r}
pentes_LMM_RRP<- pentes_LMM %>% 
  pivot_wider(
    values_from= pente,
    names_from = libelle_indice) %>% 
  filter(reseaux=="RRP") %>% 
  dplyr::select(-code_station,-reseaux, -libelle_station, -code_departement)
```

### Matrice de corrélations 

```{r}
lapply(pentes_LMM_RRP, shapiro.test)
```
La normalité est respectée pour toutes les variables.

```{r}
png("Output/7_Correlations/Pentes/corplot_pentes_RRP_pearson.png", width = 2000, height = 2000,res = 300)
par(mar = c(4, 4, 6, 2))  # augmente la marge du haut

chart.Correlation(
  pentes_LMM_RRP,
  histogram = TRUE,
  method = "pearson",
  pch = 19,
  main = "" 
)

title("Matrice de corrélation de Pearson entre les pentes des indices issues des LMM,\n pour les stations RRP",
  line = 4, cex.main = 0.9, font.main = 2)

mtext("a)", side = 3, line = 1, adj = 0.02, cex = 1, font = 2)
dev.off()
```

### ACP

```{r}
pentes_LMM_RRP_ACP<- pentes_LMM %>% 
  pivot_wider(
    values_from= pente,
    names_from = libelle_indice) %>% 
  filter(reseaux=="RRP") %>% 
  dplyr::select(-reseaux, -code_departement)
```

```{r}
# ACP sur les pentes (sans la colonne Station)
res_pca_RRP <- PCA(pentes_LMM_RRP_ACP[, -c(1, 2)], scale.unit = TRUE, graph = FALSE)

# Graphique des indices
png("Output/7_Correlations/Pentes/ACP_indices_RRP.png",
    width = 700,
    height = 700)
fviz_pca_var(res_pca_RRP, 
             col.var = "cos2", #Les variables sont colorées selon leur qualité de représentation sur le plan factoriel. 
             gradient.cols = c("#00AFBB", "#E7B800", "#FC4E07"),
             repel = TRUE) +#Eviter le chevauchement des labels
  ggtitle("Résultat de l'ACP sur les pentes par indices des stations RRP")
dev.off()

# graphique avec indices et noms stations
png("Output/7_Correlations/Pentes/ACP_pentes_RRP.png",
    width = 5000,
    height = 3300,
    res=500)
fviz_pca_biplot(
  res_pca_RRP,
  label = "var",
  col.var = "cos2",
  gradient.cols = c("#00AFBB", "#E7B800", "#FC4E07"),
  repel = TRUE,
  arrow.size = 1.5,
  labelsize = 5
) +
  geom_text_repel(
    aes(
      x = res_pca_RRP$ind$coord[, 1],
      y = res_pca_RRP$ind$coord[, 2],
      label = str_wrap(pentes_LMM_RRP_ACP$libelle_station, 20)
    ),
    size = 3,
    segment.color = "grey30",
    # ← couleur du trait
    segment.size = 0.6,
    # ← épaisseur du trait
    min.segment.length = 0
  ) +
  labs(
    title="Biplot de l'ACP sur les pentes, présentant la relation entre les variables et la position des stations RRP",
    subtitle="a)")+
  theme(
    plot.title = element_text(size = 12, face = "bold"),
    plot.subtitle = element_text(size = 14, face = "bold", hjust = 0),
    text = element_text(face = "bold")   
  )
dev.off()
```


Afficher le résumé de l'ACP
```{r}
summary(res_pca_RRP)
```


Afficher la matrice de corrélation dimension vs indices et indice vs indice
```{r}
var <- factoextra::get_pca_var(res_pca_RRP)

# dimensions vs indices
var$cor

# indices vs indices
cor(pentes_LMM_RRP)
```



## RCS
```{r}
pentes_LMM_RCS<- pentes_LMM %>% 
  pivot_wider(
    values_from= pente,
    names_from = libelle_indice) %>% 
  filter(reseaux=="RCS") %>% 
  dplyr::select(-code_station,-reseaux, -code_departement, -libelle_station)
```

### Mattrice de corélation
```{r}
lapply(pentes_LMM_RCS, shapiro.test)
```
La normalité est respectée pour toutes les variables.

```{r}
png("Output/7_Correlations/Pentes/corplot_pentes_RCS_pearson.png",  width = 2000, height = 2000,res = 300)
par(mar = c(4, 4, 6, 2))  # augmente la marge du haut

chart.Correlation(
  pentes_LMM_RCS,
  histogram = TRUE,
  method = "pearson",
  pch =19,
  main=""
)
title("Matrice de corrélation de Pearson entre les pentes des indices issues de LMM,\n pour les stations RCS",
      line=4,cex.main = 0.9, font.main = 2)

mtext("b)", side = 3, line = 1, adj = 0.02, cex = 1, font = 2)
dev.off()
```


### ACP

```{r}
pentes_LMM_RCS_ACP<- pentes_LMM %>% 
  pivot_wider(
    values_from= pente,
    names_from = libelle_indice) %>% 
  filter(reseaux=="RCS") %>% 
  dplyr::select(-reseaux, -code_departement )
```

```{r}
# ACP sur les pentes (sans la colonne Station)
res_pca_RCS <- PCA(pentes_LMM_RCS_ACP[, -c(1,2)], scale.unit = TRUE, graph = FALSE)

# Graphique des indices
png("Output/7_Correlations/Pentes/ACP_indices_RCS.png",
    width = 700,
    height = 700)
fviz_pca_var(res_pca_RCS, 
             col.var = "cos2", #Les variables sont colorées selon leur qualité de représentation sur le plan factoriel. 
             gradient.cols = c("#00AFBB", "#E7B800", "#FC4E07"),
             repel = TRUE) +#Eviter le chevauchement des labels
  ggtitle("Résultat de l'ACP sur les pentes par indices des stations RCS")
dev.off()

png("Output/7_Correlations/Pentes/ACP_pentes_RCS.png",
    width = 5000,
    height = 3300,
    res=500)
fviz_pca_biplot(
  res_pca_RCS,
  label = "var",
  col.var = "cos2",
  gradient.cols = c("#00AFBB", "#E7B800", "#FC4E07"),
  repel = TRUE,
  arrow.size = 1.5,
  labelsize = 5
) +
  geom_text_repel(
    aes(
      x = res_pca_RCS$ind$coord[, 1],
      y = res_pca_RCS$ind$coord[, 2],
      label = str_wrap(pentes_LMM_RCS_ACP$libelle_station, 20)
    ),
    size = 2,
    segment.color = "grey30",
    # ← couleur du trait
    segment.size = 0.6,
    # ← épaisseur du trait
    min.segment.length = 0
  ) +
  labs(
    title="Biplot de l'ACP sur les pentes, présentant la relation entre les variables et la position des stations RCS",
    subtitle="b)")+
  theme(
    plot.title = element_text(size = 12, face = "bold"),
    plot.subtitle = element_text(size = 14, face = "bold", hjust = 0),
    text = element_text(face = "bold")   
  )
dev.off()
```


Afficher le résumé de l'ACP
```{r}
summary(res_pca_RCS)
```



## Figure ACP commune pour les deux réseaux


```{r}
pentes_LMM_ACP<- pentes_LMM %>% 
  pivot_wider(
    values_from= pente,
    names_from = libelle_indice) %>% 
  dplyr::select(-code_departement)
```

```{r}
# ACP sur les pentes (sans la colonne Station)
res_pca <- PCA(pentes_LMM_ACP[, -c(1, 2,3)], scale.unit = TRUE, graph = FALSE)

# Graphique des indices
png("Output/7_Correlations/Pentes/ACP_indices.png",
    width = 700,
    height = 700)
fviz_pca_var(res_pca, 
             col.var = "cos2", #Les variables sont colorées selon leur qualité de représentation sur le plan factoriel. 
             gradient.cols = c("#00AFBB", "#E7B800", "#FC4E07"),
             repel = TRUE) +#Eviter le chevauchement des labels
  ggtitle("Résultat de l'ACP sur les pentes par indices des stations RRP")
dev.off()

# graphique avec indices et noms stations
png("Output/7_Correlations/Pentes/ACP_pentes.png",
    width = 1000,
    height = 700)
fviz_pca_biplot(
  res_pca,
  label = "var",
  col.var = "cos2",
  gradient.cols = c("#00AFBB", "#E7B800", "#FC4E07"),
  repel = TRUE,
  arrow.size = 1.5,
  labelsize = 6
) +
  geom_point(
    data = as.data.frame(res_pca$ind$coord) %>%
      mutate(reseaux = pentes_LMM_ACP$reseaux),
    aes(x = Dim.1, y = Dim.2, fill = reseaux),
    shape=21,
    color=NULL,
    size = 3,
  ) +
   scale_fill_manual(values = c("RRP" = "#2D0084", "RCS" = "#CD6839"))+
  geom_text_repel(
    data = as.data.frame(res_pca$ind$coord) %>%
      mutate(
        libelle_station = pentes_LMM_ACP$libelle_station,
        reseaux = pentes_LMM_ACP$reseaux
      ),
    aes(
      x = Dim.1,
      y = Dim.2,
      label = str_wrap(libelle_station, 20), 
      fill = reseaux
    ),
    size = 3.5,
    segment.color = "grey30",
    segment.size = 0.6,
    min.segment.length = 0
  ) +
  theme(
    text = element_text(face = "bold")
  ) +
  ggtitle(
    "Biplot de l'ACP, présentant la relation entre les variables et la position des stations"
  )

dev.off()
```


Afficher le résumé de l'ACP
```{r}
summary(res_pca_RRP)
```

```{r}
cor(pentes_LMM_RCS)
```

