---
title: "Correlations spatiales"
author: "Julia"
date: "2026-04-20"
output: html_document
---

```{r setup, include=FALSE}
knitr::opts_chunk$set(echo = TRUE)
```

# Installation

## Chargement des packages

```{r message=FALSE, warning=FALSE}
library(tidyverse)
library(here)
library(sf)
library(vegan)
library(DHARMa)
library(MuMIn)
library(stringi)
library(factoextra)
library(FactoMineR)
library(ggrepel)
library(gt)
library(visreg)
library(patchwork)
library(ggtext)
library(data.table)
```

## Chargement des données

```{r}
fichiers <- list.files(
  path = "../Data/clean_data/Models",         
  pattern = "^pentes_LMM.*\\.rds$",
  full.names = TRUE
)

liste_tables <- lapply(fichiers, readRDS)

pentes_LMM <- bind_rows(liste_tables)

context <- readRDS(here("Data/clean_data", "context_stations_complet.rds"))
mes_stations <- readRDS(here("Data/clean_data", "liste_stations_retenues.rds"))
```


## Préparation des données
```{r}
context <- context %>% 
  st_drop_geometry() %>% 
  dplyr::select(-pct, 
                -distance_mer,
                -clc_type,
                -dist_buffer,
                -level,
                -Typologie,
                -Typologie_clean) %>% 
  filter(sta_code_sandre %in% mes_stations) %>% 
  pivot_wider(names_from="categorie",
              values_from="surface_ha")

#Reagrder pour quelles variables nous avons des NA
colSums(is.na(context))
```

Les LM ne supportent pas les NA, il faut vérifier que les variables utilisées dans nos LM n'en contiennent pas.

```{r}
context <- mutate_if(context, is.numeric, ~replace(., is.na(.), 0))

context_2 <- context %>% 
  dplyr::select(
      -code_sta_pp,
      -sta_libelle_sandre,
      -dept,
      -sta_coordonnees_x,
      -sta_coordonnees_y,
      -LARGEUR
    )
```

```{r}
#enlever les caractères spéciaux dans le nom des variables
names(context_2) <- context_2 %>%
  names() %>%
  stri_trans_general("Latin-ASCII") %>%
  gsub("[ -]+", "_", .) %>%
  gsub("[^A-Za-z0-9_]", "_", .)

names(context_2)
```

### Table contenant les pentes des tendances
```{r}
pentes_LMM_2<- pentes_LMM %>% 
  pivot_wider(
    values_from= pente,
    names_from = libelle_indice) 
```

### Jointure des pentes et des données environnementales
```{r}
pente_context <- left_join(
  pentes_LMM_2,
  context_2,
  by=c("code_station"="sta_code_sandre"))

pente_context <- pente_context %>% 
  mutate(libelle_typologie=as.factor(libelle_typologie),
         reseaux=as.factor(reseaux),
         GIGE_Sthr = as.numeric(GIGE_Sthr))
```


# ACP pour réduire le nombre de variables utilisées

## Variables CORINE Land Cover
Nous avons plusieurs variables relatives à l'occupation du sol. Nous ne pourrons pas les utiliser toutes en même temps car on va avoir un problème de multicolinéarité. Nous allons donc réaliser une ACP entre ces variables et nos stations, afin de récupérer la positions de nos stations sur l'axe 1. C'est cette variable qui sera ensuite utilisée dans nos modèles.

```{r}
var_clc_depart <- pente_context %>% 
  dplyr::select(
    code_station,
    libelle_station,
    Cultures,
    Forets,
    Prairies_agricoles,
    Surfaces_artificialisees,
    Eaux_continentales, # 6 valeurs différentes de 0
    Milieux_semi_naturels, # 3 valeurs différentes de 0
    Zones_humides_continentales, # 1 valeur différente de 0
    Eaux_maritimes, # 1 valeur différente de 0
    Zones_humides_maritimes # 1 valeur différente de 0
  ) 
```

```{r}
cor(var_clc_depart[, -c(1,2)])
```

### Sélection des variables


```{r}
var_paysage <- pente_context %>% 
  dplyr::select(
    code_station,
    libelle_station,
    Cultures,
    Forets,
    Prairies_agricoles,
    Surfaces_artificialisees,
    shannon_eve,
    edge_density
  )
```

```{r}
cor(var_paysage[, -c(1,2)])
```
### Réaliser l'ACP
```{r}
res_pca_paysage <- PCA(var_paysage[, -c(1,2)], scale.unit = TRUE, graph = FALSE)
```


### Graphiques
```{r}
png("../Output/6_Analyse_spatiale/ACP_var_paysage.png",
    width = 2000, height = 2000,res = 300)

fviz_pca_var(res_pca_paysage,
             col.var = "cos2",
             gradient.cols = c("#00AFBB", "#E7B800", "#FC4E07"),
             repel = TRUE) +
  labs(
    title="Résultat de l'ACP sur les variables paysagères"
  )+
  theme(
  plot.title = element_text(size = 12, face = "bold"),
  text = element_text(face = "bold")
) 

dev.off()

png("../Output/6_Analyse_spatiale/ACP_var_paysage_stations.png",
   width = 5000,
    height = 3300,
    res = 500)
fviz_pca_biplot(
  res_pca_paysage,
  label = "var",
  col.var = "cos2",
  gradient.cols = c("#00AFBB", "#E7B800", "#FC4E07"),
  repel = TRUE,
  arrow.size = 1.5,
  labelsize = 5
) +
  geom_text_repel(
    aes(
      x = res_pca_paysage$ind$coord[, 1],
      y = res_pca_paysage$ind$coord[, 2],
      label = str_wrap(var_paysage$libelle_station, 20)
    ),
    size = 2.8,
    alpha=0.8,
    segment.color = "grey30",
    segment.size = 0.6,
    min.segment.length = 0
  ) +
  labs(
    title="Biplot de l'ACP, présentant la relation entre les variables paysagères et la position des stations"
  )+
  theme(
  plot.title = element_text(size = 12, face = "bold"),
  text = element_text(face = "bold")
) 

dev.off()
```

```{r}
summary(res_pca_paysage)
```

axe 1 explique 48.4% de la variance. Il oppose prairies agricoles (gauche) aux forets / surfaces artificialisée (droite)


## Création des variables "landuse" et "land_div" 

Nous récupérons les coordonnées des stations sur l'axe 1 des deux ACP¨réalisées afin de créer deux nouvelles variables:
- "land_div" correspond à un gradient d'occupation du sol, où les valeurs négatives traduisent une domination par les prairies;
- "land_duse" correspond à un gradient forets-cultures (valeurs positives pour forets)

```{r}
pca_coords <- as.data.frame(res_pca_paysage$ind$coord)
pca_coords$code_station <- var_paysage$code_station

pca_coords <- pca_coords %>%
  rename(
    land_div = Dim.1,
    land_use = Dim.2
  )
```

```{r}
pente_context_2 <- pente_context %>% 
  left_join(pca_coords %>% 
              dplyr::select(-`Dim.3`, -`Dim.4` , -`Dim.5`), 
            by = "code_station")
```



# Régressions multiples

Afin d'avoir des modeles stable, nous allons normaliser les variables afin d'avoir les memes ordres de grandeur. 
```{r}
#objet contenant les variables à normaliser
var_scale <- c(
            "GIGE_Sthr",
            "altitude",
            "surface_bv" ,
            "distance_source",
            "pente",
            "temp_juillet",
            "land_use",
            "land_div")

var_etude <- c("reseaux",
            "libelle_typologie",
            "GIGE_Sthr",
            "altitude",
            "surface_bv" ,
            "distance_source",
            "pente",
            "temp_juillet",
            "land_use",
            "land_div")
```

```{r}
pente_context_scale <- pente_context_2 %>% 
  mutate(across(all_of(var_scale), ~ as.numeric(scale(.))))
```


## IPR

### Modèle
```{r}
formule_IPR <- as.formula(
  paste("IPR ~", paste(var_etude, collapse = " + "))
)

LM_IPR <- lm(formule_IPR, data = pente_context_scale)
```

```{r}
# Get the model residuals
res_IPR = LM_IPR$residuals

# Plot the result
hist(res_IPR)
sim_IPR  <- simulateResiduals(LM_IPR)

# Affichage côte à côte
par(mfrow = c(2, 2))

plot(sim_IPR, main = "DHARMa - IPR")
```

les conditions d'application sont respectées

#### Vérifier l'absence de multicolinéarité
**multicolinéarité** = plusieurs variables mesurent la même chose, peut rendre les coefficients instables ou non significatifs
-> une variable est expliquée par d'autres variables présentes dans le modèle 

On va examiner les facteurs d'inflation de la variance (FIV).
-> Si tous les FIV sont égaux à 1, il n’existe pas de multicolinéarité, mais si certains FIV sont supérieurs à 1, les prédicteurs sont corrélés. Il n’y a pas de consensus sur la valeur au-delà de laquelle on doit considérer qu’il y a multicolinéarité.
```{r}
vif_IPR<- LM_IPR %>% 
  performance::check_collinearity()

vif_IPR

plot <- plot(vif_IPR)

ggplot2::ggsave(
  filename = file.path("../Output/6_Analyse_spatiale/plot_vif_var_envt.jpg"),
  plot = plot,
  width = 9,
  height = 4,
  dpi = 300
)

```

#### Interprétation du modèle
```{r}
summary(LM_IPR)
```
pente et temp_juillet sont significatives

#### Sélection des modeles les plus robustes
Nous allons garder les modèles qui ont une différence d'AIC inférieure à 2. 
```{r}
options(na.action = "na.fail")
d_ipr <- dredge(LM_IPR) #contient tous les modeles possibles
d_ipr$modele_id <- as.numeric(rownames(d_ipr))

detail_mod_ipr <- get.models(d_ipr, subset = delta < 4) # contient une liste des modèles retenus avec leurs formules
mod_ipr <- model.avg(d_ipr, rank=AICc, subset = delta < 4) # content les scores des modeles retenus (AIC..)
sw(mod_ipr) # Fonction permettant d'obtenir les poids des variables, c'est-à-dire leur taux de présence dans les modeles retenus
donnees_reg_ipr <- as.data.frame(mod_ipr$msTable) 
donnees_reg_ipr$modele_id <- as.numeric(rownames(subset(d_ipr, delta < 4)))
```



### Données et résultats

#### Récuppérer les poids des variables

```{r}
poids_IPR <- as.data.frame(unclass(sw(mod_ipr)))
poids_IPR$variable <- rownames(poids_IPR)
rownames(poids_IPR) <- NULL
poids_IPR <- poids_IPR %>% 
  rename(poids = colnames(.)[1]) %>% 
  mutate(libelle_indice="IPR",
         poids= round(poids, 2)) 
```

```{r}
#récupérer les coefficients associés à chaque variable
coef_full_ipr <- as.data.frame(coef(mod_ipr, full = TRUE))
coef_full_ipr$variable <- rownames(coef_full_ipr)
rownames(coef_full_ipr) <- NULL

coef_IPR <- coef_full_ipr %>% 
  rename(coef_full = colnames(.)[1]) %>% 
  mutate(libelle_indice = "IPR",
         coef_full=round(coef_full, 3))
```

```{r}
# mise en forme du tableau en rassemblant les 2 colonnes crées
result_IPR <- poids_IPR %>% 
  left_join(coef_IPR, by = c("variable", "libelle_indice")) %>% 
  
  mutate(coef_poids = paste(coef_full, "(",poids,")")) %>% 
  dplyr::select(-coef_full, -poids)
```

#### Récupérer les R² des modeles retenus

```{r}
r2_vals_ipr <- lapply(detail_mod_ipr, function(m) summary(m)$r.squared)

r2_ipr_df <- data.frame(
  modele_id = names(detail_mod_ipr),
  R2 = unlist(r2_vals_ipr)
)

r2_ipr_df
```

### Création des tableaux complets
```{r}
# tableau avec scores des modeles, formules et R2
donnees_reg_ipr<- donnees_reg_ipr %>% 
  mutate(libelle_indice="IPR",
         modele_id=as.character(modele_id)) %>% 
  left_join(r2_ipr_df, by="modele_id")

formules_ipr <- data.frame(
  modele_id = names(detail_mod_ipr),
  formule = sapply(detail_mod_ipr, function(m) paste(deparse(formula(m)), collapse = ""))
)

donnees_reg_ipr <- donnees_reg_ipr %>%
  left_join(formules_ipr, by = "modele_id")

# tableau avec coefficients et poids des variables + nombres de modeles retenus pour chaque indice
nb_mod_ipr <- n_distinct(donnees_reg_ipr$modele_id)
nb_mod_ipr

result_IPR <- result_IPR %>% 
  mutate(nb_mod_select = nb_mod_ipr)
```

### Graphiques pente indice vs métriques
```{r}
plots_IPR <- lapply(var_etude, function(v) {
  visreg(LM_IPR, v, gg = TRUE)+
    theme_bw()
})

facet_IPR <- wrap_plots(plots_IPR)+
  plot_annotation(title = "Evolution des pentes des tendances temporelles de l'IPR en fonction des variables explicatives utilisées dans les régressions linéaires multiples",
                  subtitle="**IPR**= Indice Poisson Rivière.",
    theme = theme(
      plot.title = element_textbox_simple(size = 14, face = "bold", margin=margin(t=10, b=10)),
      plot.subtitle = element_textbox_simple(size = 12)
    ))

ggplot2::ggsave(
  filename = file.path("../Output/6_Analyse_spatiale/pente_vs_variable_IPR.jpg"),
  plot     = facet_IPR,
  width    = 10,
  height   = 8
)
```


### Préparation graphique coefficients modeles

```{r}
options(na.action = "na.fail")
test_ipr <- dredge(LM_IPR, rank=AICc) #contient tous les modeles possibles
mod_test_ipr <- model.avg(test_ipr, rank=AICc, subset = delta < 4)

mA_IPR <- summary(mod_test_ipr)
df1_IPR<-as.data.frame(mA_IPR$coefmat.full) #selecting full model coefficient averages

CI_IPR <- as.data.frame(confint(mod_test_ipr, full=T)) # get confidence intervals for full model
df1_IPR$CI.min <-CI_IPR$`2.5 %` #pulling out CIs and putting into same df as coefficient estimates
df1_IPR$CI.max <-CI_IPR$`97.5 %`# order of coeffients same in both, so no mixups; but should check anyway
setDT(df1_IPR, keep.rownames = "coefficient") #put rownames into column
names(df1_IPR) <- gsub(" ", "", names(df1_IPR)) # remove spaces from column headers
df1_IPR<-df1_IPR %>% 
  mutate(libelle_indice="IPR")
```


## I2M2

### Modèle
```{r}
formule_I2M2 <- as.formula(
  paste("I2M2 ~", paste(var_etude, collapse = " + "))
)

LM_I2M2 <- lm(formule_I2M2, data = pente_context_scale)
```

```{r}
# Get the model residuals
res_I2M2 = LM_I2M2$residuals

# Plot the result
hist(res_I2M2)
sim_I2M2  <- simulateResiduals(LM_I2M2)

# Affichage côte à côte
par(mfrow = c(2, 2))

plot(sim_I2M2, main = "DHARMa - I2M2")
```

les conditions d'application sont respectées

#### Vérifier l'absence de multicolinéarité
**multicolinéarité** = plusieurs variables mesurent la même chose, peut rendre les coefficients instables ou non significatifs
-> une variable est expliquée par d'autres variables présentes dans le modèle 

On va examiner les facteurs d'inflation de la variance (FIV).
-> Si tous les FIV sont égaux à 1, il n’existe pas de multicolinéarité, mais si certains FIV sont supérieurs à 1, les prédicteurs sont corrélés. Il n’y a pas de consensus sur la valeur au-delà de laquelle on doit considérer qu’il y a multicolinéarité.
```{r}
car::vif(LM_I2M2)

vif_I2M2<- LM_I2M2 %>% 
  performance::check_collinearity()

vif_I2M2

plot(vif_I2M2)
```

#### Interprétation du modèle
```{r}
summary(LM_I2M2)
```
distance_source et temp_juillet sont significatives


#### Sélection des modeles les plus robustes
Nous allons garder les modèles qui ont une différence d'AIC inférieure à 2. 
```{r}
options(na.action = "na.fail")
d_I2M2 <- dredge(LM_I2M2) #contient tous les modeles possibles
d_I2M2$modele_id <- as.numeric(rownames(d_I2M2))

detail_mod_I2M2 <- get.models(d_I2M2, subset = delta < 4) # contient une liste des modèles retenus avec leurs formules

mod_I2M2 <- model.avg(d_I2M2, rank=AICc, subset = delta < 4) # content les scores des modeles retenus (AIC..)
sw(mod_I2M2) # Fonction permettant d'obtenir les poids des variables, c'est-à-dire leur taux de présence dans les modeles retenus
donnees_reg_I2M2 <- as.data.frame(mod_I2M2$msTable) 
donnees_reg_I2M2$modele_id <- as.numeric(rownames(subset(d_I2M2, delta < 4)))
```

### Données et résultats
#### Récuppérer les poids des variables

```{r}
poids_I2M2 <- as.data.frame(unclass(sw(mod_I2M2)))
poids_I2M2$variable <- rownames(poids_I2M2)
rownames(poids_I2M2) <- NULL
poids_I2M2 <- poids_I2M2 %>% 
  rename(poids = colnames(.)[1]) %>% 
  mutate(libelle_indice="I2M2",
         poids= round(poids, 2)) 
```

```{r}
#récupérer les coefficients associés à chaque variable
coef_full_I2M2 <- as.data.frame(coef(mod_I2M2, full = TRUE))
coef_full_I2M2$variable <- rownames(coef_full_I2M2)
rownames(coef_full_I2M2) <- NULL

coef_I2M2 <- coef_full_I2M2 %>% 
  rename(coef_full = colnames(.)[1]) %>% 
  mutate(libelle_indice = "I2M2",
         coef_full=round(coef_full, 3))
```

```{r}
# mise en forme du tableau en rassemblant les 2 colonnes crées
result_I2M2 <- poids_I2M2 %>% 
  left_join(coef_I2M2, by = c("variable", "libelle_indice")) %>% 
  mutate(coef_poids = paste(coef_full, "(",poids,")")) %>% 
  dplyr::select(-coef_full, -poids)
```

#### Récupérer les R² des modeles retenus

```{r}
r2_vals_I2M2 <- lapply(detail_mod_I2M2, function(m) summary(m)$r.squared)

r2_I2M2_df <- data.frame(
  modele_id = names(detail_mod_I2M2),
  R2 = unlist(r2_vals_I2M2)
)

r2_I2M2_df
```

### Création des tableaux complets
```{r}
# tableau avec scores des modeles, formules et R2
donnees_reg_I2M2<- donnees_reg_I2M2 %>% 
  mutate(libelle_indice="I2M2",
         modele_id=as.character(modele_id)) %>% 
  left_join(r2_I2M2_df, by="modele_id")

formules_I2M2 <- data.frame(
  modele_id = names(detail_mod_I2M2),
  formule = sapply(detail_mod_I2M2, function(m) paste(deparse(formula(m)), collapse = ""))
)

donnees_reg_I2M2 <- donnees_reg_I2M2 %>%
  left_join(formules_I2M2, by = "modele_id")

# tableau avec coefficients et poids des variables + nombres de modeles retenus pour chaque indice
nb_mod_I2M2 <- n_distinct(donnees_reg_I2M2$modele_id)
nb_mod_I2M2

result_I2M2 <- result_I2M2 %>% 
  mutate(nb_mod_select = nb_mod_I2M2)
```

### Graphiques pente indice vs métriques
```{r}
plots_I2M2 <- lapply(var_etude, function(v) {
  visreg(LM_I2M2, v, gg = TRUE)+
    theme_bw()
})

facet_I2M2 <- wrap_plots(plots_I2M2)+
  plot_annotation(title = "Evolution des pentes des tendances temporelles de l'I2M2 en fonction des variables explicatives utilisées dans les régressions linéaires multiples",
                  subtitle="**I2M2**= Indice Invertébrés Multimétrique.",
    theme = theme(
      plot.title = element_textbox_simple(size = 14, face = "bold", margin=margin(t=10, b=10)),
      plot.subtitle = element_textbox_simple(size = 12)
    ))

ggplot2::ggsave(
  filename = file.path("../Output/6_Analyse_spatiale/pente_vs_variable_I2M2.jpg"),
  plot     = facet_I2M2,
  width    = 10,
  height   = 8
)
```

### Préparation graphique coefficients modeles

```{r}
options(na.action = "na.fail")
test_I2M2 <- dredge(LM_I2M2, rank=AICc) #contient tous les modeles possibles
mod_test_I2M2 <- model.avg(test_I2M2, rank=AICc, subset = delta < 4 )

mA_I2M2 <- summary(mod_test_I2M2)
df1_I2M2<-as.data.frame(mA_I2M2$coefmat.full) #selecting full model coefficient averages

CI_I2M2 <- as.data.frame(confint(mod_test_I2M2, full=T)) # get confidence intervals for full model
df1_I2M2$CI.min <-CI_I2M2$`2.5 %` #pulling out CIs and putting into same df as coefficient estimates
df1_I2M2$CI.max <-CI_I2M2$`97.5 %`# order of coeffients same in both, so no mixups; but should check anyway
setDT(df1_I2M2, keep.rownames = "coefficient") #put rownames into column
names(df1_I2M2) <- gsub(" ", "", names(df1_I2M2)) # remove spaces from column headers

df1_I2M2<-df1_I2M2 %>% 
  mutate(libelle_indice="I2M2")
```

## IBD

### Modèle
```{r}
formule_IBD <- as.formula(
  paste("IBD ~", paste(var_etude, collapse = " + "))
)

LM_IBD <- lm(formule_IBD, data = pente_context_scale)
```

```{r}
# Get the model residuals
res_IBD = LM_IBD$residuals

# Plot the result
hist(res_IBD)
sim_IBD  <- simulateResiduals(LM_IBD)

# Affichage côte à côte
par(mfrow = c(2, 2))

plot(sim_IBD, main = "DHARMa - IBD")
```

les conditions d'application sont respectées

#### Vérifier l'absence de multicolinéarité
**multicolinéarité** = plusieurs variables mesurent la même chose, peut rendre les coefficients instables ou non significatifs
-> une variable est expliquée par d'autres variables présentes dans le modèle 

On va examiner les facteurs d'inflation de la variance (FIV).
-> Si tous les FIV sont égaux à 1, il n’existe pas de multicolinéarité, mais si certains FIV sont supérieurs à 1, les prédicteurs sont corrélés. Il n’y a pas de consensus sur la valeur au-delà de laquelle on doit considérer qu’il y a multicolinéarité.
```{r}
car::vif(LM_IBD)

vif_IBD<- LM_IBD %>% 
  performance::check_collinearity()

vif_IBD

plot(vif_IBD)
```

#### Interprétation du modèle
```{r}
summary(LM_IBD)
```
pente, altitude, strhaler et libelle_typologie sont significatives


#### Sélection des modeles les plus robustes
Nous allons garder les modèles qui ont une différence d'AIC inférieure à 2. 
```{r}
options(na.action = "na.fail")
d_IBD <- dredge(LM_IBD) #contient tous les modeles possibles
d_IBD$modele_id <- as.numeric(rownames(d_IBD))

detail_mod_IBD <- get.models(d_IBD, subset = delta < 4) # contient une liste des modèles retenus avec leurs formules

mod_IBD <- model.avg(d_IBD, rank=AICc, subset = delta < 4) # content les scores des modeles retenus (AIC..)
sw(mod_IBD) # Fonction permettant d'obtenir les poids des variables, c'est-à-dire leur taux de présence dans les modeles retenus
donnees_reg_IBD <- as.data.frame(mod_IBD$msTable) 
donnees_reg_IBD$modele_id <- as.numeric(rownames(subset(d_IBD, delta < 4)))
```

### Données et résultats
#### Récuppérer les poids des variables

```{r}
poids_IBD <- as.data.frame(unclass(sw(mod_IBD)))
poids_IBD$variable <- rownames(poids_IBD)
rownames(poids_IBD) <- NULL
poids_IBD <- poids_IBD %>% 
  rename(poids = colnames(.)[1]) %>% 
  mutate(libelle_indice="IBD",
         poids= round(poids, 2)) 
```

```{r}
#récupérer les coefficients associés à chaque variable
coef_full_IBD <- as.data.frame(coef(mod_IBD, full = TRUE))
coef_full_IBD$variable <- rownames(coef_full_IBD)
rownames(coef_full_IBD) <- NULL

coef_IBD <- coef_full_IBD %>% 
  rename(coef_full = colnames(.)[1]) %>% 
  mutate(libelle_indice = "IBD",
         coef_full=round(coef_full, 3))
```

```{r}
# mise en forme du tableau en rassemblant les 2 colonnes crées
result_IBD <- poids_IBD %>% 
  left_join(coef_IBD, by = c("variable", "libelle_indice")) %>% 
  mutate(coef_poids = paste(coef_full, "(",poids,")")) %>% 
  dplyr::select(-coef_full, -poids)
```

#### Récupérer les R² des modeles retenus

```{r}
r2_vals_IBD <- lapply(detail_mod_IBD, function(m) summary(m)$r.squared)

r2_IBD_df <- data.frame(
  modele_id = names(detail_mod_IBD),
  R2 = unlist(r2_vals_IBD)
)

r2_IBD_df
```

### Création des tableaux complets
```{r}
# tableau avec scores des modeles, formules et R2
donnees_reg_IBD<- donnees_reg_IBD %>% 
  mutate(libelle_indice="IBD",
         modele_id=as.character(modele_id)) %>% 
  left_join(r2_IBD_df, by="modele_id")

formules_IBD <- data.frame(
  modele_id = names(detail_mod_IBD),
  formule = sapply(detail_mod_IBD, function(m) paste(deparse(formula(m)), collapse = ""))
)

donnees_reg_IBD <- donnees_reg_IBD %>%
  left_join(formules_IBD, by = "modele_id")

# tableau avec coefficients et poids des variables + nombres de modeles retenus pour chaque indice
nb_mod_IBD <- n_distinct(donnees_reg_IBD$modele_id)
nb_mod_IBD

result_IBD <- result_IBD %>% 
  mutate(nb_mod_select = nb_mod_IBD)
```

### Graphiques pente indice vs métriques

```{r}
plots_IBD <- lapply(var_etude, function(v) {
  visreg(LM_IBD, v, gg = TRUE)+
    theme_bw()
})

facet_IBD <- wrap_plots(plots_IBD)+
  plot_annotation(title = "Evolution des pentes des tendances temporelles de l'IBD en fonction des variables explicatives utilisées dans les régressions linéaires multiples",
                  subtitle="**IBD**= Indice Biologique Diatomées.",
    theme = theme(
      plot.title = element_textbox_simple(size = 14, face = "bold", margin=margin(t=10, b=10)),
      plot.subtitle = element_textbox_simple(size = 12)
    ))

ggplot2::ggsave(
  filename = file.path("../Output/6_Analyse_spatiale/pente_vs_variable_IBD.jpg"),
  plot     = facet_IBD,
  width    = 10,
  height   = 8
)
```

### Préparation graphique coefficients modeles

```{r}
options(na.action = "na.fail")
test_IBD <- dredge(LM_IBD, rank=AICc) #contient tous les modeles possibles
mod_test_IBD <- model.avg(test_IBD, rank=AICc, subset=delta < 4)

mA_IBD <- summary(mod_test_IBD)
df1_IBD<-as.data.frame(mA_IBD$coefmat.full) #selecting full model coefficient averages

CI_IBD <- as.data.frame(confint(mod_test_IBD, full=T)) # get confidence intervals for full model
df1_IBD$CI.min <-CI_IBD$`2.5 %` #pulling out CIs and putting into same df as coefficient estimates
df1_IBD$CI.max <-CI_IBD$`97.5 %`# order of coeffients same in both, so no mixups; but should check anyway
setDT(df1_IBD, keep.rownames = "coefficient") #put rownames into column
names(df1_IBD) <- gsub(" ", "", names(df1_IBD)) # remove spaces from column headers

df1_IBD<-df1_IBD %>% 
  mutate(libelle_indice="IBD")
```


## IBMR
### Modèle
```{r}
formule_IBMR <- as.formula(
  paste("IBMR ~", paste(var_etude, collapse = " + "))
)

LM_IBMR <- lm(formule_IBMR, data = pente_context_scale)
```

```{r}
# Get the model residuals
res_IBMR = LM_IBMR$residuals

# Plot the result
hist(res_IBMR)
sim_IBMR  <- simulateResiduals(LM_IBMR)

# Affichage côte à côte
par(mfrow = c(2, 2))

plot(sim_IBMR, main = "DHARMa - IBMR")
```

les conditions d'application sont respectées

#### Vérifier l'absence de multicolinéarité
**multicolinéarité** = plusieurs variables mesurent la même chose, peut rendre les coefficients instables ou non significatifs
-> une variable est expliquée par d'autres variables présentes dans le modèle 

On va examiner les facteurs d'inflation de la variance (FIV).
-> Si tous les FIV sont égaux à 1, il n’existe pas de multicolinéarité, mais si certains FIV sont supérieurs à 1, les prédicteurs sont corrélés. Il n’y a pas de consensus sur la valeur au-delà de laquelle on doit considérer qu’il y a multicolinéarité.
```{r}
car::vif(LM_IBMR)

vif_IBMR<- LM_IBMR %>% 
  performance::check_collinearity()

vif_IBMR

plot(vif_IBMR)
```

#### Interprétation du modèle
```{r}
summary(LM_IBMR)
```
aucune variable n'est significatives


#### Sélection des modeles les plus robustes
Nous allons garder les modèles qui ont une différence d'AIC inférieure à 2. 
```{r}
options(na.action = "na.fail")
d_IBMR <- dredge(LM_IBMR) #contient tous les modeles possibles
d_IBMR$modele_id <- as.numeric(rownames(d_IBMR))

detail_mod_IBMR <- get.models(d_IBMR, subset = delta < 4) # contient une liste des modèles retenus avec leurs formules

mod_IBMR <- model.avg(d_IBMR, rank=AICc, subset = delta < 4) # content les scores des modeles retenus (AIC..)
sw(mod_IBMR) # Fonction permettant d'obtenir les poids des variables, c'est-à-dire leur taux de présence dans les modeles retenus
donnees_reg_IBMR <- as.data.frame(mod_IBMR$msTable) 
donnees_reg_IBMR$modele_id <- as.numeric(rownames(subset(d_IBMR, delta < 4)))
```

### Données et résultats
#### Récupérer les poids des variables

```{r}
poids_IBMR <- as.data.frame(unclass(sw(mod_IBMR)))
poids_IBMR$variable <- rownames(poids_IBMR)
rownames(poids_IBMR) <- NULL
poids_IBMR <- poids_IBMR %>% 
  rename(poids = colnames(.)[1]) %>% 
  mutate(libelle_indice="IBMR",
         poids= round(poids, 2)) 
```

```{r}
#récupérer les coefficients associés à chaque variable
coef_full_IBMR <- as.data.frame(coef(mod_IBMR, full = TRUE))
coef_full_IBMR$variable <- rownames(coef_full_IBMR)
rownames(coef_full_IBMR) <- NULL

coef_IBMR <- coef_full_IBMR %>% 
  rename(coef_full = colnames(.)[1]) %>% 
  mutate(libelle_indice = "IBMR",
         coef_full=round(coef_full, 3))
```

```{r}
# mise en forme du tableau en rassemblant les 2 colonnes crées
result_IBMR <- poids_IBMR %>% 
  left_join(coef_IBMR, by = c("variable", "libelle_indice")) %>% 
  mutate(coef_poids = paste(coef_full, "(",poids,")")) %>% 
  dplyr::select(-coef_full, -poids)
```

#### Récupérer les R² des modeles retenus

```{r}
r2_vals_IBMR <- lapply(detail_mod_IBMR, function(m) summary(m)$r.squared)

r2_IBMR_df <- data.frame(
  modele_id = names(detail_mod_IBMR),
  R2 = unlist(r2_vals_IBMR)
)

r2_IBMR_df
```

### Création des tableaux complets
```{r}
# tableau avec scores des modeles, formules et R2
donnees_reg_IBMR<- donnees_reg_IBMR %>% 
  mutate(libelle_indice="IBMR",
         modele_id=as.character(modele_id)) %>% 
  left_join(r2_IBMR_df, by="modele_id")

formules_IBMR <- data.frame(
  modele_id = names(detail_mod_IBMR),
  formule = sapply(detail_mod_IBMR, function(m) paste(deparse(formula(m)), collapse = ""))
)

donnees_reg_IBMR <- donnees_reg_IBMR %>%
  left_join(formules_IBMR, by = "modele_id")

# tableau avec coefficients et poids des variables + nombres de modeles retenus pour chaque indice
nb_mod_IBMR <- n_distinct(donnees_reg_IBMR$modele_id)
nb_mod_IBMR

result_IBMR <- result_IBMR %>% 
  mutate(nb_mod_select = nb_mod_IBMR)
```

### Graphiques pente indice vs métriques
```{r}
plots_IBMR <- lapply(var_etude, function(v) {
  visreg(LM_IBMR, v, gg = TRUE)+
    theme_bw()
})

facet_IBMR <- wrap_plots(plots_IBMR)+
  plot_annotation(title = "Evolution des pentes des tendances temporelles de l'IBMR en fonction des variables explicatives utilisées dans les régressions linéaires multiples",
                  subtitle="**IBMR**= Indice Biologique Macrophytes en Rivière.",
    theme = theme(
      plot.title = element_textbox_simple(size = 14, face = "bold", margin=margin(t=10, b=10)),
      plot.subtitle = element_textbox_simple(size = 12)
    ))

ggplot2::ggsave(
  filename = file.path("../Output/6_Analyse_spatiale/pente_vs_variable_IBMR.jpg"),
  plot     = facet_IBMR,
  width    = 10,
  height   = 8
)
```

### Préparation graphique coefficients modeles

```{r}
options(na.action = "na.fail")
test_IBMR <- dredge(LM_IBMR, rank=AICc) #contient tous les modeles possibles
mod_test_IBMR <- model.avg(test_IBMR, rank=AICc, subset=delta < 4)

mA_IBMR <- summary(mod_test_IBMR)
df1_IBMR<-as.data.frame(mA_IBMR$coefmat.full) #selecting full model coefficient averages

CI_IBMR <- as.data.frame(confint(mod_test_IBMR, full=T)) # get confidence intervals for full model
df1_IBMR$CI.min <-CI_IBMR$`2.5 %` #pulling out CIs and putting into same df as coefficient estimates
df1_IBMR$CI.max <-CI_IBMR$`97.5 %`# order of coeffients same in both, so no mixups; but should check anyway
setDT(df1_IBMR, keep.rownames = "coefficient") #put rownames into column
names(df1_IBMR) <- gsub(" ", "", names(df1_IBMR)) # remove spaces from column headers

df1_IBMR<-df1_IBMR %>% 
  mutate(libelle_indice="IBMR")
```

## Tables et figures bilan

### Tableau rassemblant les coefficients et poids des variables explicatives

```{r}
result_reg_multiple <- bind_rows(result_IPR, result_IBD, result_IBMR, result_I2M2)

result_reg_multiple <- result_reg_multiple %>% 
  pivot_wider(values_from=coef_poids,
              names_from = variable)
```

```{r}
result_reg_multiple_gt <- result_reg_multiple %>% 
  gt() %>% 
  tab_options(
    table.width = pct(70),
    table.font.size = px(13)
  ) %>% 
  gt::tab_header(
      title = md("**Synthese des effets des variables environnementales sélectionnées par approche multi-modèle**"),
      subtitle = md("Les résultats sont donnés sous la forme: Coefficient de la variable ( poids de la variable). Si poids= 1, ça signifie que la variable est présente dans tous les modèles retenus; si poids=0.5 alors la variables est présente dans la moitié des modèles retenus.<br>
**I2M2**= Indice Invertébrés Multimétrique; **IBD**= Indice Biologique Diatomées; **IBMR**= Indice Biologique Macrophytes en Rivière; **IPR**= Indice Poisson Rivière. ")) %>% 
  tab_style(
    style = cell_text(color = "black", weight = "bold", align = "center", size=px(14)),
    locations = cells_title("title")
  ) %>% 
  tab_style(
    style = cell_text(color = "black", align = "left", size=px(13)),
    locations = cells_title("subtitle")
  ) %>% 
  cols_label(
    libelle_indice = "Indice",
    nb_mod_select="Modèles retenus",
    temp_juillet="T°juillet",
    distance_source="Distance à la source",
    land_div="Diversité paysagère",
    libelle_typologie="Typologie",
    altitude="Altitude",
    surface_bv="Surface bassin-versant",
    GIGE_Sthr="Rang de strahler",
    pente="Pente",
    land_use="Utilisation du sol",
    reseaux="Réseau"
  )%>% 
  tab_style(
        style = cell_text(align = "center",size = px(12)),
        locations = cells_column_labels()) %>% 
  opt_row_striping() %>% 
  sub_missing(
      columns = everything(),
      missing_text = "-"
    ) %>% 
  tab_style(
    style = cell_text(align = "center",
      size = px(11)),
    locations = cells_body(  
      rows = TRUE
    )) %>% 
  tab_style(
    style = cell_borders(sides = "bottom", color = "black", weight = px(2)),
    locations = cells_column_labels(everything())
  ) 

result_reg_multiple_gt
```
```{r}
gt::gtsave(result_reg_multiple_gt, filename = "../Output/6_Analyse_spatiale/result_regressions_multiples.html")
```


### Tableau rassemblant les paramètres des modeles retenus

```{r}
donnees_mod_reg_multiple <- bind_rows(donnees_reg_I2M2, donnees_reg_IBD, donnees_reg_IBMR, donnees_reg_ipr)
```

```{r}
donnees_reg_multiple_gt <- donnees_mod_reg_multiple %>% 
  dplyr::select(libelle_indice, formule, modele_id, R2, everything()) %>% 
  mutate(R2=round(R2, 2),
         across(where(is.numeric) & !all_of("R2"), ~round(.x, 3))) %>% 
  gt() %>% 
  tab_options(
    table.width = pct(100),
    data_row.padding = px(2),     
    heading.padding = px(2),
    column_labels.padding=px(1)
  ) %>% 
  gt::tab_header(
      title = md("**Description des modèles de régressions linéaires multiples retenus par approche multi-modèle**")) %>% 
  tab_style(
    style = cell_text(color = "black", weight = "bold", align = "center", size=px(9)),
    locations = cells_title("title")
  ) %>% 
  cols_label(
    libelle_indice = "Indice",
    formule="Formule",
    modele_id= "Identifiant modèle"
  )%>% 
  tab_style(
        style = cell_text(align = "center",size = px(8)),
        locations = cells_column_labels()) %>% 
  opt_row_striping() %>% 
  sub_missing(
      columns = everything(),
      missing_text = "-"
    ) %>% 
  tab_style(
    style = cell_text(
      size = px(8)),
    locations = cells_body(  
      rows = TRUE
    )) %>% 
  tab_style(
    style = cell_borders(sides = "bottom", color = "black", weight = px(2)),
    locations = cells_column_labels(everything())
  ) %>% 
  cols_align(
    align = "left",
    columns = c("libelle_indice", "formule")
  ) %>% 
  cols_align(
    align = "center",
     -c(libelle_indice, formule)
  )


donnees_reg_multiple_gt
```

```{r}
gt::gtsave(donnees_reg_multiple_gt, filename ="../Output/6_Analyse_spatiale/donnees_modeles_reg_multiples.pdf")
```



### Graphique bilan des coefficients par variables explicatives


```{r}
df1 <- bind_rows(df1_IPR,df1_I2M2, df1_IBD, df1_IBMR) %>% 
  mutate(libelle_indice= case_when(
      libelle_indice=="IBD" ~"pente_IBD",
      libelle_indice=="IBMR" ~"pente_IBMR",
      libelle_indice=="I2M2" ~"pente_I2M2",
      libelle_indice=="IPR" ~"pente_IPR",
      TRUE~NA
    ))

df1_plot <- df1 %>% 
  filter(!(coefficient=="(Intercept)"))

df1_plot <- df1_plot %>%
  mutate(signif = ifelse (CI.min > 0 | CI.max < 0, "significatif", "non significatif"))
         
plot_coef <- ggplot(data=df1_plot, aes(x=coefficient, y=Estimate))+ #again, excluding intercept because estimates so much larger
  geom_hline(yintercept=0, color = "red",linetype="dashed", lwd=0.8)+ #add dashed line at zero
  geom_errorbar(aes(ymin=CI.min, ymax=CI.max), colour="blue", #adj SE
                  width=0, lwd=0.8) +
  geom_point(aes(color=signif),size=3)+
  scale_color_manual(
  values = c("significatif" = "black", "non significatif" = "grey70")
)+
  facet_wrap(~libelle_indice, scales="free_x")+
labs(
    title = "Effets des variables explicatives sur les tendances temporelles des EQR selon les modèles de régressions linéaires multiples.",
    subtitle= "Les barres bleues correspondent à l'intervalle de confiance à 95%.",
    x = "Coefficient",
    color="Significativité"
  ) +
  coord_flip()+
  theme_bw(base_size = 12)+
  theme(plot.title = element_textbox_simple(size=14, face="bold", margin=margin(t=5,b=10)))

ggplot2::ggsave(
  filename = file.path("../Output/6_Analyse_spatiale/plot_coeff_facet.jpg"),
  plot     = plot_coef,
  width    = 10,
  height   = 8
)
```








# Analyse de redondance

## Arrangement des données
```{r}
pente_rda <- pente_context_scale %>% 
  dplyr::select(
    code_station,
    I2M2,
    IBD,
    IBMR,
    IPR)

context_rda <- pente_context_scale %>% 
  dplyr::select(code_station,
                all_of(var_etude))
```

```{r}
pente_rda <- pente_rda[order(pente_rda$code_station), ]
context_rda <- context_rda[order(context_rda$code_station), ]

#vérifier que l'ordre correspond
all(pente_rda$code_station == context_rda$code_station)
```
### Modèle

```{r}
modele_rda_context <- rda(pente_rda[,-1] ~ ., data = context_rda[,-1])

summary(modele_rda_context)
coef(modele_rda_context)
```

22% de la variance expliquée par les variables environnementale



```{r}
plot(modele_rda_context)
plot(modele_rda_context, display = "bp", scaling = 2)
plot(modele_rda_context, display = "species", scaling = 2, arrows = 1)
plot(modele_rda_context, display = c("species", "bp"), scaling = 2)
scores(modele_rda_context)
```


```{r}
RsquareAdj(modele_rda_context)
```

```{r}
anova.cca(modele_rda_context)
anova.cca(modele_rda_context, by="axis")
anova.cca(modele_rda_context, by="terms")
```

### Vérifier multicolinéarité
```{r}
sqrt(vif.cca(modele_rda_context))
```


### Sélection des variables significatives
ordiR2step() test toutes les combinaisons possible de nos variable pour garder le modele le plus robuste
```{r}
# modele nul
mod0 <- rda(pente_rda[,-1]~ 1, data = context_rda[,-1])

#modele complet avec toutes les variables à tester
mod1 <- modele_rda_context

#selection des variables possibles
mod_sel <- ordiR2step(mod0,
                      scope = formula(mod1),
                      direction = "forward",
                      permutations = 999)
```
Modèle final = pentes_LMM_large ~ temp_juillet

### Tester le modèle retenu
```{r}
modele_rda_context2 <- rda(pente_rda[,-1] ~ reseaux +temp_juillet, data = context_rda[,-1])

summary(modele_rda_context2)
coef(modele_rda_context2)
```

```{r}
RsquareAdj(modele_rda_context2)$adj.r.squared
```

```{r}
anova.cca(modele_rda_context2, by = "axis")
anova.cca(modele_rda_context2, by = "terms") 
```



### Clustering
```{r}
# Extraction des scores des stations sur les axes retenus
scores_sites <- scores(
  modele_rda_context,
  display = "sites",
  scaling = 2
)

# Garder uniquement RDA1 et RDA2
scores_sites <- as.data.frame(scores_sites[, 1:2])

# Ajouter les codes stations comme colonne
scores_sites$station <- pente_rda[, 1]
```

```{r}
nrow(scores_sites) == nrow(pente_rda)
```

```{r}
dist_scores <- dist(scores_sites[, c("RDA1", "RDA2")])

hc_rda <- hclust(dist_scores, method = "ward.D2")

scores_sites$cluster <- factor(cutree(hc_rda, k = 3))
```


```{r}
# Biplot RDA avec clusters
plot(
  modele_rda_context,
  type = "n",
  scaling = 2,
  main = "RDA – groupes de stations (clustering exploratoire)"
)

points(
  scores_sites$RDA1,
  scores_sites$RDA2,
  col = scores_sites$cluster,
  pch = 19
)


text(
  scores_sites$RDA1,
  scores_sites$RDA2,
  pos = 3,
  cex = 0.7,
  col = as.numeric(scores_sites$cluster)
)

text(
  modele_rda_context,
  display = "bp",
  scaling = 2,
  col = "brown",
  cex = 0.9
)

legend(
  "topright",
  legend = paste("Cluster", levels(scores_sites$cluster)),
  col = 1:length(levels(scores_sites$cluster)),
  pch = 19,
  title = "Groupes de stations",
  bty = "n"
)
```





