---
title: "Correlations spatiales"
author: "Julia"
date: "2026-04-20"
output: html_document
---

```{r setup, include=FALSE}
knitr::opts_chunk$set(echo = TRUE)
```

# Installation

## Chargement des packages

```{r message=FALSE, warning=FALSE}
library(tidyverse)
library(here)
library(sf)
library(vegan)
library(DHARMa)
library(MuMIn)
library(stringi)
library(factoextra)
library(FactoMineR)
library(ggrepel)
library(gt)
library(visreg)
library(patchwork)
library(ggtext)
library(data.table)
```

## Chargement des données

```{r}
load(here("Data/clean_data", "results_LMM.rda"))
context <- readRDS(here("Data/clean_data", "context_stations_complet.rds"))
mes_stations <- readRDS(here("Data/clean_data", "liste_stations_retenues.rds"))
```


## Préparation des données
```{r}
#table contenant les variables spatiales
context <- context %>% 
  st_drop_geometry() %>% 
  dplyr::select(-pct, 
                -distance_mer,
                -clc_type,
                -dist_buffer,
                -level,
                -Typologie,
                -Typologie_clean) %>% 
  filter(sta_code_sandre %in% mes_stations) %>% 
  pivot_wider(names_from="categorie",
              values_from="surface_ha")

#Les LM ne supportent pas les NA, il faut vérifier que les variables utilisées dans nos LM n'en contiennent pas.
context_2 <- context %>%
  mutate(across(where(is.numeric), ~replace(., is.na(.), 0))) %>% # remplacer les NA des variables numériques par 0
  select(
    -code_sta_pp,
    -sta_libelle_sandre,
    -dept,
    -sta_coordonnees_x,
    -sta_coordonnees_y,
    -LARGEUR
  ) %>%
  rename_with(
    ~ .x %>%
      stri_trans_general("Latin-ASCII") %>% # supprimer les accents
      gsub("[ -]+", "_", .) %>%             # remplacer espaces et "-" par "_"
      gsub("[^A-Za-z0-9_]", "_", .)         # remplacer les autres caractères spéciaux par "_"
  )

#table contenant les tendances stationnelles des indices
pentes_LMM_2<- pentes_LMM %>% 
  pivot_wider(
    values_from= pente,
    names_from = libelle_indice) 

#Jointure des pentes et du contexte spatial
pente_context <- left_join(pentes_LMM_2,
                           context_2,
                           by = c("code_station" = "sta_code_sandre")) %>% 
    mutate(
    libelle_typologie = as.factor(libelle_typologie),
    reseaux = as.factor(reseaux),
    GIGE_Sthr = as.numeric(GIGE_Sthr))
```


# 1. ACP pour réduire le nombre de variables utilisées

## Variables CORINE Land Cover
Nous avons plusieurs variables relatives à l'occupation du sol. Nous ne pourrons pas les utiliser toutes en même temps car on va avoir un problème de multicolinéarité. Nous allons donc réaliser une ACP entre ces variables et nos stations, afin de récupérer la positions de nos stations sur l'axe 1. C'est cette variable qui sera ensuite utilisée dans nos modèles.

```{r}
var_clc_depart <- pente_context %>% 
  dplyr::select(
    code_station,
    libelle_station,
    Cultures,
    Forets,
    Prairies_agricoles,
    Surfaces_artificialisees,
    Eaux_continentales, # 6 valeurs différentes de 0
    Milieux_semi_naturels, # 3 valeurs différentes de 0
    Zones_humides_continentales, # 1 valeur différente de 0
    Eaux_maritimes, # 1 valeur différente de 0
    Zones_humides_maritimes # 1 valeur différente de 0
  ) 
```


## Sélection des variables

```{r}
#on fait une premiere sélection de variables selon le nombre de données que l'on a pour chaque et la redondance des variables
var_paysage <- pente_context %>% 
  dplyr::select(
    code_station,
    libelle_station,
    Cultures,
    Forets,
    Prairies_agricoles,
    Surfaces_artificialisees,
    shannon_eve,
    edge_density
  )
```

```{r}
#Vérifier les corrélations entre variables
cor(var_paysage[, -c(1,2)])
```

## Réaliser l'ACP
Cette ACP va permettre de réuire les données sous forme de gradients synthétiques
```{r}
res_pca_paysage <- PCA(var_paysage[, -c(1,2)], 
                       scale.unit = TRUE, 
                       graph = FALSE)
```

```{r}
# Graphique 1: ACP présentant les variables
png("../Output/6_Analyse_spatiale/ACP_var_paysage.png",
    width = 2000, 
    height = 2000,
    res = 300)

fviz_pca_var(res_pca_paysage,
             col.var = "cos2",
             gradient.cols = c("#00AFBB", "#E7B800", "#FC4E07"),
             repel = TRUE) +
  labs(
    title="Résultat de l'ACP sur les variables paysagères"
  )+
  theme(
  plot.title = element_text(size = 12, face = "bold"),
  text = element_text(face = "bold")
) 

dev.off()

# Graphique 2: ACP avec les variables et les noms des stations
png("../Output/6_Analyse_spatiale/ACP_var_paysage_stations.png",
   width = 5000,
    height = 3300,
    res = 500)
fviz_pca_biplot(
  res_pca_paysage,
  label = "var",
  col.var = "cos2",
  gradient.cols = c("#00AFBB", "#E7B800", "#FC4E07"),
  repel = TRUE,
  arrow.size = 1.5,
  labelsize = 5
) +
  geom_text_repel(
    aes(
      x = res_pca_paysage$ind$coord[, 1],
      y = res_pca_paysage$ind$coord[, 2],
      label = str_wrap(var_paysage$libelle_station, 20)
    ),
    size = 2.8,
    alpha=0.8,
    segment.color = "grey30",
    segment.size = 0.6,
    min.segment.length = 0
  ) +
  labs(
    title="Biplot de l'ACP, présentant la relation entre les variables paysagères et la position des stations"
  )+
  theme(
  plot.title = element_text(size = 12, face = "bold"),
  text = element_text(face = "bold")
) 

dev.off()

#affiche rle résumé de l'ACP
summary(res_pca_paysage)
```


## Création des variables "landuse" et "land_div" 

Nous récupérons les coordonnées des stations sur l'axe 1 et sur l'axe 2 de l'ACP afin de créer deux nouvelles variables:
- "land_div" correspond à un gradient d'occupation du sol, où les valeurs négatives traduisent une domination par les prairies;
- "land_duse" correspond à un gradient forets-cultures (valeurs positives pour forets)

```{r}
#récupérer l'objet contenant les coordonnées des stations sur les axes de l'ACP
pca_coords <- as.data.frame(res_pca_paysage$ind$coord)
pca_coords$code_station <- var_paysage$code_station

pca_coords <- pca_coords %>%
  rename(
    land_div = Dim.1,
    land_use = Dim.2
  )

#Ajouter les variables dans la table utilisée pour les analyses
pente_context_2 <- pente_context %>% 
  left_join(pca_coords %>% 
              dplyr::select(-`Dim.3`, -`Dim.4` , -`Dim.5`), 
            by = "code_station")
```


# 2. Régressions multiples

Afin d'avoir des modèles stables, nous allons normaliser les variables afin d'avoir les mêmes ordres de grandeur. 
```{r}
#objet contenant les variables à normaliser
var_scale <- c(
            "GIGE_Sthr",
            "altitude",
            "surface_bv" ,
            "distance_source",
            "pente",
            "temp_juillet",
            "land_use",
            "land_div")

#normaliser les variables
pente_context_scale <- pente_context_2 %>% 
  mutate(across(all_of(var_scale), ~ as.numeric(scale(.))))

#Objet contenant les variables qi=ui seront étudiées
#contient les variables à normaliser + les facteurs
var_etude <- c("reseaux",
            "libelle_typologie",
            "GIGE_Sthr",
            "altitude",
            "surface_bv" ,
            "distance_source",
            "pente",
            "temp_juillet",
            "land_use",
            "land_div")
```


## IPR

### Modèle
```{r}
formule_IPR <- as.formula(
  paste("IPR ~", paste(var_etude, collapse = " + "))
)

LM_IPR <- lm(formule_IPR, data = pente_context_scale)
```

```{r}
# récupérer les résidus du modèle
res_IPR = LM_IPR$residuals

# Plotter les résultats
hist(res_IPR)

#graphique DHARMa pour diagnostique du modèle
sim_IPR  <- simulateResiduals(LM_IPR)
par(mfrow = c(2, 2))
plot(sim_IPR, main = "DHARMa - IPR")
```

les conditions d'application sont respectées

#### Vérifier l'absence de multicolinéarité
**multicolinéarité** = plusieurs variables mesurent la même chose, peut rendre les coefficients instables ou non significatifs
-> une variable est expliquée par d'autres variables présentes dans le modèle 

On va examiner les facteurs d'inflation de la variance (FIV).
-> Si tous les FIV sont égaux à 1, il n’existe pas de multicolinéarité, mais si certains FIV sont supérieurs à 1, les prédicteurs sont corrélés. Il n’y a pas de consensus sur la valeur au-delà de laquelle on doit considérer qu’il y a multicolinéarité.
```{r}
#graphique multicolinéarité
vif_IPR<- LM_IPR %>% 
  performance::check_collinearity()

plot <- plot(vif_IPR)

ggplot2::ggsave(
  filename = file.path("../Output/6_Analyse_spatiale/plot_vif_var_envt.jpg"),
  plot = plot,
  width = 9,
  height = 4,
  dpi = 300
)
```

#### Interprétation du modèle
```{r}
summary(LM_IPR)
```
pente et temp_juillet sont significatives

#### Sélection des modèles les plus robustes

Nous allons garder les modèles qui ont une différence d'AICc inférieure à 4. 
```{r}
options(na.action = "na.fail") #empecher les valeurs manquantes, pour que tous les modèles soient calibrés sur le même échantillon

#Générer tous les modèles possibles
d_ipr <- dredge(LM_IPR) 
d_ipr$modele_id <- as.numeric(rownames(d_ipr)) #associer un identifiant à chaque modèle

#Extraire les modèles retenus (avec le détail des formules et les AICc)
detail_mod_ipr <- get.models(
  d_ipr,
  rank = AICc,
  subset = delta < 4) #critère pour sélectionner les meilleurs modèles

#Faire une moyenne des modèles
mod_ipr <- model.avg( 
  d_ipr, 
  rank = AICc, #sélection sur les AICc
  subset = delta < 4) #critère pour sélectionner les meilleurs modèles

#extraire la table des modèles retenus
donnees_reg_ipr <- as.data.frame(mod_ipr$msTable)

#Réassocier les identifiants des modèles
donnees_reg_ipr$modele_id <- as.numeric(rownames(subset(d_ipr, delta < 4)))
```



### Données et résultats

#### Récupérer les poids des variables et leur coefficient

```{r}
#Extraire les poids des variables, c'est-à-dire leur taux de présence dans les modèles retenus
poids_IPR <- as.data.frame(unclass(sw(mod_ipr))) #c'est la fonction sw() qui permet d'extraire les poids

#organisation de la table
poids_IPR$variable <- rownames(poids_IPR)
rownames(poids_IPR) <- NULL
poids_IPR <- poids_IPR %>% 
  rename(poids = colnames(.)[1]) %>% 
  mutate(libelle_indice="IPR",
         poids= round(poids, 2)) 

#récupérer les coefficients associés à chaque variable
coef_full_ipr <- as.data.frame(coef(mod_ipr, full = TRUE))
coef_full_ipr$variable <- rownames(coef_full_ipr)
rownames(coef_full_ipr) <- NULL

#organisation de la table
coef_IPR <- coef_full_ipr %>% 
  rename(coef_full = colnames(.)[1]) %>% 
  mutate(libelle_indice = "IPR",
         coef_full=round(coef_full, 3))

# mise en forme du tableau en rassemblant les 2 colonnes crées
result_IPR <- poids_IPR %>% 
  left_join(coef_IPR, by = c("variable", "libelle_indice")) %>% 
  
  mutate(coef_poids = paste(coef_full, "(",poids,")")) %>% 
  dplyr::select(-coef_full, -poids)
```


#### Récupérer les R² des modeles retenus

```{r}
r2_vals_ipr <- lapply(detail_mod_ipr, function(m) summary(m)$r.squared)

r2_ipr_df <- data.frame(
  modele_id = names(detail_mod_ipr), #identifiant du modèle
  R2 = unlist(r2_vals_ipr)
)

r2_ipr_df
```

### Création des tableaux complets
```{r}
# tableau avec scores des modèles, formules et R2
donnees_reg_ipr<- donnees_reg_ipr %>% 
  mutate(libelle_indice="IPR",
         modele_id=as.character(modele_id)) %>% 
  left_join(r2_ipr_df, by="modele_id")

formules_ipr <- data.frame(
  modele_id = names(detail_mod_ipr),
  formule = sapply(detail_mod_ipr, function(m) paste(deparse(formula(m)), collapse = ""))
)

donnees_reg_ipr <- donnees_reg_ipr %>%
  left_join(formules_ipr, by = "modele_id")

# tableau avec coefficients et poids des variables + nombres de modeles retenus pour chaque indice
nb_mod_ipr <- n_distinct(donnees_reg_ipr$modele_id)
nb_mod_ipr

result_IPR <- result_IPR %>% 
  mutate(nb_mod_select = nb_mod_ipr)
```

### Scatterplot pente indice vs métriques
```{r}
#scatterplots sont fait automatiquement avec la fonction visreg(), mais une variable à la fois
#ici on utilise visreg() dans une fonction pour avoir le graph généré pour l'ensemble des variables étudiées
plots_IPR <- lapply(var_etude, function(v) {
  visreg(LM_IPR, v, gg = TRUE)+
    theme_bw()
})

facet_IPR <- wrap_plots(plots_IPR)+
  plot_annotation(title = "Evolution des pentes des tendances temporelles de l'IPR en fonction des variables explicatives utilisées dans les régressions linéaires multiples",
                  subtitle="**IPR**= Indice Poisson Rivière.",
    theme = theme(
      plot.title = element_textbox_simple(size = 14, face = "bold", margin=margin(t=10, b=10)),
      plot.subtitle = element_textbox_simple(size = 12)
    ))

ggplot2::ggsave(
  filename = file.path("../Output/6_Analyse_spatiale/pente_vs_variable_IPR.jpg"),
  plot     = facet_IPR,
  width    = 10,
  height   = 8
)
```


### Préparation graphique coefficients modeles
L'objectif globale de ce script est de générer une figure commune aux 4 indices, présentant les coefficients des variables spatiales.
On va donc stocker les données qui seront nécessaires pour générer ce graphique.
```{r}
mA_IPR <- summary(mod_ipr) #résumé du modèle

#Récupérer les coefficients estimés et moyennés par variable
df1_IPR <- as.data.frame(mA_IPR$coefmat.full) #coefficients calculés en full.averaging

#récupérer les intervalles de confiance associés aux coefficients des variables
CI_IPR <- as.data.frame(confint(mod_ipr, full = TRUE))

df1_IPR$CI.min <- CI_IPR$`2.5 %` #Calculer la limite inférieure de l'intervalle de confiance de chaque variable
df1_IPR$CI.max <- CI_IPR$`97.5 %`#Calculer la limite supérieure de l'intervalle de confiance de chaque variable
setDT(df1_IPR, keep.rownames = "coefficient") #stocker les noms de ligne dans une variable
names(df1_IPR) <- gsub(" ", "", names(df1_IPR)) #retirer les espaces dans les noms de variables

df1_IPR <- df1_IPR %>%
  mutate(libelle_indice = "IPR")
```


## I2M2

### Modèle
```{r}
formule_I2M2 <- as.formula(
  paste("I2M2 ~", paste(var_etude, collapse = " + "))
)

LM_I2M2 <- lm(formule_I2M2, data = pente_context_scale)
```

```{r}
# récupérer les résidus du modèle
res_I2M2 = LM_I2M2$residuals

# Plotter les résultats
hist(res_I2M2)

#graphique DHARMa pour diagnostique du modèle
sim_I2M2  <- simulateResiduals(LM_I2M2)
par(mfrow = c(2, 2))
plot(sim_I2M2, main = "DHARMa - I2M2")
```

Les conditions d'application sont respectées

#### Vérifier l'absence de multicolinéarité
**multicolinéarité** = plusieurs variables mesurent la même chose, peut rendre les coefficients instables ou non significatifs
-> une variable est expliquée par d'autres variables présentes dans le modèle 

On va examiner les facteurs d'inflation de la variance (FIV).
-> Si tous les FIV sont égaux à 1, il n’existe pas de multicolinéarité, mais si certains FIV sont supérieurs à 1, les prédicteurs sont corrélés. Il n’y a pas de consensus sur la valeur au-delà de laquelle on doit considérer qu’il y a multicolinéarité.
```{r}
vif_I2M2<- LM_I2M2 %>% 
  performance::check_collinearity()

plot(vif_I2M2)
```

#### Interprétation du modèle
```{r}
summary(LM_I2M2)
```
distance_source et temp_juillet sont significatives


#### Sélection des modeles les plus robustes
Nous allons garder les modèles qui ont une différence d'AICc inférieure à 4. 
```{r}
options(na.action = "na.fail") #empecher les valeurs manquantes, pour que tous les modèles soient calibrés sur le même échantillon

#Générer tous les modèles possibles
d_I2M2 <- dredge(LM_I2M2) 
d_I2M2$modele_id <- as.numeric(rownames(d_I2M2)) #associer un identifiant à chaque modèle

#Extraire les modèles retenus (avec le détail des formules et les AICc)
detail_mod_I2M2 <- get.models(
  d_I2M2, 
  rank=AICc,
  subset = delta < 4) #critère pour sélectionner les meilleurs modèles

#Faire une moyenne des modèles
mod_I2M2 <- model.avg(
  d_I2M2, 
  rank=AICc,
  subset = delta < 4) #critère pour sélectionner les meilleurs modèles

#extraire la table des modèles retenus
donnees_reg_I2M2 <- as.data.frame(mod_I2M2$msTable) 

#Réassocier les identifiants des modèles
donnees_reg_I2M2$modele_id <- as.numeric(rownames(subset(d_I2M2, delta < 4)))
```

### Données et résultats
#### Récuppérer les poids des variables

```{r}
#Extraire les poids des variables, c'est-à-dire leur taux de présence dans les modèles retenus
poids_I2M2 <- as.data.frame(unclass(sw(mod_I2M2)))  #c'est la fonction sw() qui permet d'extraire les poids

#organisation de la table
poids_I2M2$variable <- rownames(poids_I2M2)
rownames(poids_I2M2) <- NULL
poids_I2M2 <- poids_I2M2 %>% 
  rename(poids = colnames(.)[1]) %>% 
  mutate(libelle_indice="I2M2",
         poids= round(poids, 2)) 

#récupérer les coefficients associés à chaque variable
coef_full_I2M2 <- as.data.frame(coef(mod_I2M2, full = TRUE))
coef_full_I2M2$variable <- rownames(coef_full_I2M2)
rownames(coef_full_I2M2) <- NULL

coef_I2M2 <- coef_full_I2M2 %>% 
  rename(coef_full = colnames(.)[1]) %>% 
  mutate(libelle_indice = "I2M2",
         coef_full=round(coef_full, 3))

# mise en forme du tableau en rassemblant les 2 colonnes crées
result_I2M2 <- poids_I2M2 %>% 
  left_join(coef_I2M2, by = c("variable", "libelle_indice")) %>% 
  mutate(coef_poids = paste(coef_full, "(",poids,")")) %>% 
  dplyr::select(-coef_full, -poids)
```


#### Récupérer les R² des modeles retenus

```{r}
r2_vals_I2M2 <- lapply(detail_mod_I2M2, function(m) summary(m)$r.squared)

r2_I2M2_df <- data.frame(
  modele_id = names(detail_mod_I2M2), #identifiant du modèle
  R2 = unlist(r2_vals_I2M2)
)

r2_I2M2_df
```

### Création des tableaux complets
```{r}
# tableau avec scores des modèles, formules et R2
donnees_reg_I2M2<- donnees_reg_I2M2 %>% 
  mutate(libelle_indice="I2M2",
         modele_id=as.character(modele_id)) %>% 
  left_join(r2_I2M2_df, by="modele_id")

formules_I2M2 <- data.frame(
  modele_id = names(detail_mod_I2M2),
  formule = sapply(detail_mod_I2M2, function(m) paste(deparse(formula(m)), collapse = ""))
)

donnees_reg_I2M2 <- donnees_reg_I2M2 %>%
  left_join(formules_I2M2, by = "modele_id")

# tableau avec coefficients et poids des variables + nombres de modèles retenus pour chaque indice
nb_mod_I2M2 <- n_distinct(donnees_reg_I2M2$modele_id)
nb_mod_I2M2

result_I2M2 <- result_I2M2 %>% 
  mutate(nb_mod_select = nb_mod_I2M2)
```

### Scatterplot pente indice vs métriques
```{r}
#scatterplots sont fait automatiquement avec la fonction visreg(), mais une variable à la fois
#ici on utilise visreg() dans une fonction pour avoir le graph généré pour l'ensemble des variables étudiées
plots_I2M2 <- lapply(var_etude, function(v) {
  visreg(LM_I2M2, v, gg = TRUE) +
    theme_bw()
})

facet_I2M2 <- wrap_plots(plots_I2M2) +
  plot_annotation(
    title = "Evolution des pentes des tendances temporelles de l'I2M2 en fonction des variables explicatives utilisées dans les régressions linéaires multiples",
    subtitle = "**I2M2**= Indice Invertébrés Multimétrique.",
    theme = theme(
      plot.title = element_textbox_simple(
        size = 14,
        face = "bold",
        margin = margin(t = 10, b = 10)
      ),
      plot.subtitle = element_textbox_simple(size = 12)
    )
  )

ggplot2::ggsave(
  filename = file.path("../Output/6_Analyse_spatiale/pente_vs_variable_I2M2.jpg"),
  plot     = facet_I2M2,
  width    = 10,
  height   = 8
)
```

### Préparation graphique coefficients modeles
L'objectif globale de ce script est de générer une figure commune aux 4 indices, présentant les coefficients des variables spatiales.
On va donc stocker les données qui seront nécessaires pour générer ce graphique.

```{r}
mA_I2M2 <- summary(mod_I2M2) #résumé du modèle

#Récupérer les coefficients estimés et moyennés par variable
df1_I2M2<-as.data.frame(mA_I2M2$coefmat.full) #coefficients calculés en full.averaging

#récupérer les intervalles de confiance associés aux coefficients des variables
CI_I2M2 <- as.data.frame(confint(mod_I2M2, full=T)) 

df1_I2M2$CI.min <-CI_I2M2$`2.5 %` #Calculer la limite inférieure de l'intervalle de confiance de chaque variable
df1_I2M2$CI.max <-CI_I2M2$`97.5 %` #Calculer la limite supérieure de l'intervalle de confiance de chaque variable
setDT(df1_I2M2, keep.rownames = "coefficient") #stocker les noms de ligne dans une variable
names(df1_I2M2) <- gsub(" ", "", names(df1_I2M2)) #retirer les espaces dans les noms de variables

df1_I2M2<-df1_I2M2 %>% 
  mutate(libelle_indice="I2M2")
```

## IBD

### Modèle
```{r}
formule_IBD <- as.formula(
  paste("IBD ~", paste(var_etude, collapse = " + "))
)

LM_IBD <- lm(formule_IBD, data = pente_context_scale)
```

```{r}
# récupérer les résidus du modèle
res_IBD = LM_IBD$residuals

# Plotter les résultats
hist(res_IBD)

#graphique DHARMa pour diagnostique du modèle
sim_IBD  <- simulateResiduals(LM_IBD)
par(mfrow = c(2, 2))
plot(sim_IBD, main = "DHARMa - IBD")
```

les conditions d'application sont respectées

#### Vérifier l'absence de multicolinéarité
**multicolinéarité** = plusieurs variables mesurent la même chose, peut rendre les coefficients instables ou non significatifs
-> une variable est expliquée par d'autres variables présentes dans le modèle 

On va examiner les facteurs d'inflation de la variance (FIV).
-> Si tous les FIV sont égaux à 1, il n’existe pas de multicolinéarité, mais si certains FIV sont supérieurs à 1, les prédicteurs sont corrélés. Il n’y a pas de consensus sur la valeur au-delà de laquelle on doit considérer qu’il y a multicolinéarité.
```{r}
#graphique multicolinéarité
vif_IBD<- LM_IBD %>% 
  performance::check_collinearity()

plot(vif_IBD)
```

#### Interprétation du modèle
```{r}
summary(LM_IBD)
```
pente, altitude, strhaler et libelle_typologie sont significatives


#### Sélection des modeles les plus robustes
Nous allons garder les modèles qui ont une différence d'AICc inférieure à 4. 
```{r}
options(na.action = "na.fail") #empecher les valeurs manquantes, pour que tous les modèles soient calibrés sur le même échantillon

#Générer tous les modèles possibles
d_IBD <- dredge(LM_IBD) 
d_IBD$modele_id <- as.numeric(rownames(d_IBD)) #Générer tous les modèles possibles

#Extraire les modèles retenus (avec le détail des formules et les AICc)
detail_mod_IBD <- get.models(
  d_IBD,
  rank=AICc,
  subset = delta < 4) #critère pour sélectionner les meilleurs modèles

#Faire une moyenne des modèles
mod_IBD <- model.avg(
  d_IBD, 
  rank=AICc, 
  subset = delta < 4) #critère pour sélectionner les meilleurs modèles

#extraire la table des modèles retenus
donnees_reg_IBD <- as.data.frame(mod_IBD$msTable) 

#Réassocier les identifiants des modèles
donnees_reg_IBD$modele_id <- as.numeric(rownames(subset(d_IBD, delta < 4)))
```

### Données et résultats
#### Récuppérer les poids des variables

```{r}
#Extraire les poids des variables, c'est-à-dire leur taux de présence dans les modèles retenus
poids_IBD <- as.data.frame(unclass(sw(mod_IBD))) #c'est la fonction sw() qui permet d'extraire les poids

#organisation de la table
poids_IBD$variable <- rownames(poids_IBD)
rownames(poids_IBD) <- NULL
poids_IBD <- poids_IBD %>%
  rename(poids = colnames(.)[1]) %>%
  mutate(libelle_indice = "IBD", poids = round(poids, 2))

#récupérer les coefficients associés à chaque variable
coef_full_IBD <- as.data.frame(coef(mod_IBD, full = TRUE))
coef_full_IBD$variable <- rownames(coef_full_IBD)
rownames(coef_full_IBD) <- NULL

#organisation de la table
coef_IBD <- coef_full_IBD %>%
  rename(coef_full = colnames(.)[1]) %>%
  mutate(libelle_indice = "IBD",
         coef_full = round(coef_full, 3))

# mise en forme du tableau en rassemblant les 2 colonnes crées
result_IBD <- poids_IBD %>%
  left_join(coef_IBD, by = c("variable", "libelle_indice")) %>%
  mutate(coef_poids = paste(coef_full, "(", poids, ")")) %>%
  dplyr::select(-coef_full, -poids)
```


#### Récupérer les R² des modeles retenus

```{r}
r2_vals_IBD <- lapply(detail_mod_IBD, function(m) summary(m)$r.squared)

r2_IBD_df <- data.frame(
  modele_id = names(detail_mod_IBD), #identifiant du modèle
  R2 = unlist(r2_vals_IBD)
)

r2_IBD_df
```

### Création des tableaux complets
```{r}
# tableau avec scores des modeles, formules et R2
donnees_reg_IBD <- donnees_reg_IBD %>%
  mutate(libelle_indice = "IBD", modele_id = as.character(modele_id)) %>%
  left_join(r2_IBD_df, by = "modele_id")

formules_IBD <- data.frame(
  modele_id = names(detail_mod_IBD),
  formule = sapply(detail_mod_IBD, function(m)
    paste(deparse(formula(
      m
    )), collapse = ""))
)

donnees_reg_IBD <- donnees_reg_IBD %>%
  left_join(formules_IBD, by = "modele_id")

# tableau avec coefficients et poids des variables + nombres de modeles retenus pour chaque indice
nb_mod_IBD <- n_distinct(donnees_reg_IBD$modele_id)
nb_mod_IBD

result_IBD <- result_IBD %>%
  mutate(nb_mod_select = nb_mod_IBD)
```

### Graphiques pente indice vs métriques

```{r}
#scatterplots sont fait automatiquement avec la fonction visreg(), mais une variable à la fois
#ici on utilise visreg() dans une fonction pour avoir le graph généré pour l'ensemble des variables étudiées
plots_IBD <- lapply(var_etude, function(v) {
  visreg(LM_IBD, v, gg = TRUE) +
    theme_bw()
})

facet_IBD <- wrap_plots(plots_IBD) +
  plot_annotation(
    title = "Evolution des pentes des tendances temporelles de l'IBD en fonction des variables explicatives utilisées dans les régressions linéaires multiples",
    subtitle = "**IBD**= Indice Biologique Diatomées.",
    theme = theme(
      plot.title = element_textbox_simple(
        size = 14,
        face = "bold",
        margin = margin(t = 10, b = 10)
      ),
      plot.subtitle = element_textbox_simple(size = 12)
    )
  )

ggplot2::ggsave(
  filename = file.path("../Output/6_Analyse_spatiale/pente_vs_variable_IBD.jpg"),
  plot     = facet_IBD,
  width    = 10,
  height   = 8
)
```

### Préparation graphique coefficients modeles
L'objectif globale de ce script est de générer une figure commune aux 4 indices, présentant les coefficients des variables spatiales.
On va donc stocker les données qui seront nécessaires pour générer ce graphique.
```{r}
mA_IBD <- summary(mod_IBD) #résumé du modèle

#Récupérer les coefficients estimés et moyennés par variable
df1_IBD<-as.data.frame(mA_IBD$coefmat.full) #coefficients calculés en full averaging

#récupérer les intervalles de confiance associés aux coefficients des variables

CI_IBD <- as.data.frame(confint(mod_IBD, full=T)) #Calculer la limite inférieure de l'intervalle de confiance de chaque variable
df1_IBD$CI.min <-CI_IBD$`2.5 %` #Calculer la limite supérieure de l'intervalle de confiance de chaque variable
df1_IBD$CI.max <-CI_IBD$`97.5 %`#Calculer la limite supérieure de l'intervalle de confiance de chaque variable
setDT(df1_IBD, keep.rownames = "coefficient") #stocker les noms de ligne dans une variable
names(df1_IBD) <- gsub(" ", "", names(df1_IBD)) #retirer les espaces dans les noms de variables

df1_IBD<-df1_IBD %>% 
  mutate(libelle_indice="IBD")
```


## IBMR
### Modèle
```{r}
formule_IBMR <- as.formula(
  paste("IBMR ~", paste(var_etude, collapse = " + "))
)

LM_IBMR <- lm(formule_IBMR, data = pente_context_scale)
```

```{r}
# récupérer les résidus du modèle
res_IBMR = LM_IBMR$residuals

# Plotter les résultats
hist(res_IBMR)

#graphique DHARMa pour diagnostique du modèle
sim_IBMR  <- simulateResiduals(LM_IBMR)
par(mfrow = c(2, 2))
plot(sim_IBMR, main = "DHARMa - IBMR")
```

les conditions d'application sont respectées

#### Vérifier l'absence de multicolinéarité
**multicolinéarité** = plusieurs variables mesurent la même chose, peut rendre les coefficients instables ou non significatifs
-> une variable est expliquée par d'autres variables présentes dans le modèle 

On va examiner les facteurs d'inflation de la variance (FIV).
-> Si tous les FIV sont égaux à 1, il n’existe pas de multicolinéarité, mais si certains FIV sont supérieurs à 1, les prédicteurs sont corrélés. Il n’y a pas de consensus sur la valeur au-delà de laquelle on doit considérer qu’il y a multicolinéarité.
```{r}
vif_IBMR<- LM_IBMR %>% 
  performance::check_collinearity()

plot(vif_IBMR)
```

#### Interprétation du modèle
```{r}
summary(LM_IBMR)
```
aucune variable n'est significatives


#### Sélection des modeles les plus robustes
Nous allons garder les modèles qui ont une différence d'AICc inférieure à 4. 
```{r}
options(na.action = "na.fail")  #empecher les valeurs manquantes, pour que tous les modèles soient calibrés sur le même échantillon

#Générer tous les modèles possibles
d_IBMR <- dredge(LM_IBMR) 
d_IBMR$modele_id <- as.numeric(rownames(d_IBMR)) #associer un identifiant à chaque modèle

#Extraire les modèles retenus (avec le détail des formules et les AICc)
detail_mod_IBMR <- get.models(
  d_IBMR, 
  rank=AICc, #sélection sur les AICc
  subset = delta < 4) #critère pour sélectionner les meilleurs modèles

#Faire une moyenne des modèles
mod_IBMR <- model.avg(
  d_IBMR, 
  rank=AICc, #sélection sur les AICc
  subset = delta < 4) #critère pour sélectionner les meilleurs modèles

#extraire la table des modèles retenus
donnees_reg_IBMR <- as.data.frame(mod_IBMR$msTable) 

#Réassocier les identifiants des modèles
donnees_reg_IBMR$modele_id <- as.numeric(rownames(subset(d_IBMR, delta < 4)))
```

### Données et résultats
#### Récupérer les poids des variables

```{r}
#Extraire les poids des variables, c'est-à-dire leur taux de présence dans les modèles retenus
poids_IBMR <- as.data.frame(unclass(sw(mod_IBMR))) #c'est la fonction sw() qui permet d'extraire les poids

#organisation de la table
poids_IBMR$variable <- rownames(poids_IBMR)
rownames(poids_IBMR) <- NULL
poids_IBMR <- poids_IBMR %>%
  rename(poids = colnames(.)[1]) %>%
  mutate(libelle_indice = "IBMR", poids = round(poids, 2))

#récupérer les coefficients associés à chaque variable
coef_full_IBMR <- as.data.frame(coef(mod_IBMR, full = TRUE))
coef_full_IBMR$variable <- rownames(coef_full_IBMR)
rownames(coef_full_IBMR) <- NULL

coef_IBMR <- coef_full_IBMR %>%
  rename(coef_full = colnames(.)[1]) %>%
  mutate(libelle_indice = "IBMR",
         coef_full = round(coef_full, 3))

# mise en forme du tableau en rassemblant les 2 colonnes crées
result_IBMR <- poids_IBMR %>%
  left_join(coef_IBMR, by = c("variable", "libelle_indice")) %>%
  mutate(coef_poids = paste(coef_full, "(", poids, ")")) %>%
  dplyr::select(-coef_full, -poids)
```

```{r}
# mise en forme du tableau en rassemblant les 2 colonnes crées
result_IBMR <- poids_IBMR %>% 
  left_join(coef_IBMR, by = c("variable", "libelle_indice")) %>% 
  mutate(coef_poids = paste(coef_full, "(",poids,")")) %>% 
  dplyr::select(-coef_full, -poids)
```

#### Récupérer les R² des modeles retenus

```{r}
r2_vals_IBMR <- lapply(detail_mod_IBMR, function(m) summary(m)$r.squared)

r2_IBMR_df <- data.frame(
  modele_id = names(detail_mod_IBMR), #identifiant du modèle
  R2 = unlist(r2_vals_IBMR)
)

r2_IBMR_df
```

### Création des tableaux complets
```{r}
# tableau avec scores des modeles, formules et R2
donnees_reg_IBMR <- donnees_reg_IBMR %>%
  mutate(libelle_indice = "IBMR", modele_id = as.character(modele_id)) %>%
  left_join(r2_IBMR_df, by = "modele_id")

formules_IBMR <- data.frame(
  modele_id = names(detail_mod_IBMR),
  formule = sapply(detail_mod_IBMR, function(m)
    paste(deparse(formula(
      m
    )), collapse = ""))
)

donnees_reg_IBMR <- donnees_reg_IBMR %>%
  left_join(formules_IBMR, by = "modele_id")

# tableau avec coefficients et poids des variables + nombres de modeles retenus pour chaque indice
nb_mod_IBMR <- n_distinct(donnees_reg_IBMR$modele_id)
nb_mod_IBMR

result_IBMR <- result_IBMR %>%
  mutate(nb_mod_select = nb_mod_IBMR)
```

### Scatterplot pente indice vs métriques
```{r}
#scatterplots sont fait automatiquement avec la fonction visreg(), mais une variable à la fois
#ici on utilise visreg() dans une fonction pour avoir le graph généré pour l'ensemble des variables étudiées

plots_IBMR <- lapply(var_etude, function(v) {
  visreg(LM_IBMR, v, gg = TRUE) +
    theme_bw()
})

facet_IBMR <- wrap_plots(plots_IBMR) +
  plot_annotation(
    title = "Evolution des pentes des tendances temporelles de l'IBMR en fonction des variables explicatives utilisées dans les régressions linéaires multiples",
    subtitle = "**IBMR**= Indice Biologique Macrophytes en Rivière.",
    theme = theme(
      plot.title = element_textbox_simple(
        size = 14,
        face = "bold",
        margin = margin(t = 10, b = 10)
      ),
      plot.subtitle = element_textbox_simple(size = 12)
    )
  )

ggplot2::ggsave(
  filename = file.path("../Output/6_Analyse_spatiale/pente_vs_variable_IBMR.jpg"),
  plot     = facet_IBMR,
  width    = 10,
  height   = 8
)
```

### Préparation graphique coefficients modeles
L'objectif globale de ce script est de générer une figure commune aux 4 indices, présentant les coefficients des variables spatiales.
On va donc stocker les données qui seront nécessaires pour générer ce graphique.

```{r}
mA_IBMR <- summary(mod_IBMR) #résumé du modèle

#Récupérer les coefficients estimés et moyennés par variable
df1_IBMR<-as.data.frame(mA_IBMR$coefmat.full) #coefficients calculés en full.averaging

#récupérer les intervalles de confiance associés aux coefficients des variables
CI_IBMR <- as.data.frame(confint(mod_test_IBMR, full=T)) 

df1_IBMR$CI.min <-CI_IBMR$`2.5 %` #Calculer la limite inférieure de l'intervalle de confiance de chaque variable
df1_IBMR$CI.max <-CI_IBMR$`97.5 %` #Calculer la limite supérieure de l'intervalle de confiance de chaque variable
setDT(df1_IBMR, keep.rownames = "coefficient") #stocker les noms de ligne dans une variable
names(df1_IBMR) <- gsub(" ", "", names(df1_IBMR)) #retirer les espaces dans les noms de variables

df1_IBMR<-df1_IBMR %>% 
  mutate(libelle_indice="IBMR")
```


# 3. Tables et figures bilan

## Tableau 1: Coefficients et poids des variables explicatives

```{r}
#jointure des tables contenant les coeff et poids
result_reg_multiple <- bind_rows(result_IPR, 
                                 result_IBD, 
                                 result_IBMR, 
                                 result_I2M2)

#transformer au format large
result_reg_multiple <- result_reg_multiple %>%
  pivot_wider(values_from = coef_poids, 
              names_from = variable)
```

```{r}
#Création du tableau gt mis en forme
result_reg_multiple_gt <- result_reg_multiple %>%
  gt() %>%
  
  #Mise en forme générale de la table
  tab_options(table.width = pct(70), table.font.size = px(13)) %>%
  
  #titres et sous-titres
  gt::tab_header(
    title = md(
      "**Synthese des effets des variables environnementales sélectionnées par approche multi-modèle**"
    ),
    subtitle = md(
      "Les résultats sont donnés sous la forme: Coefficient de la variable ( poids de la variable). Si poids= 1, ça signifie que la variable est présente dans tous les modèles retenus; si poids=0.5 alors la variables est présente dans la moitié des modèles retenus.<br>
**I2M2**= Indice Invertébrés Multimétrique; **IBD**= Indice Biologique Diatomées; **IBMR**= Indice Biologique Macrophytes en Rivière; **IPR**= Indice Poisson Rivière. "
    )
  ) %>%
  
  # définir les styles des cellules et colonnes
  tab_style( #titre de la table en gras et centré
    style = cell_text(
      color = "black",
      weight = "bold",
      align = "center",
      size = px(14)
    ),
    locations = cells_title("title")
  ) %>%
  tab_style( #sous-tiitre en gras et aligné sur la gauche
    style = cell_text(
      color = "black",
      align = "left",
      size = px(13)
    ),
    locations = cells_title("subtitle")
  ) %>%
  cols_label( #renommer les labels des variables
    libelle_indice = "Indice",
    nb_mod_select = "Modèles retenus",
    temp_juillet = "T°juillet",
    distance_source = "Distance à la source",
    land_div = "Diversité paysagère",
    libelle_typologie = "Typologie",
    altitude = "Altitude",
    surface_bv = "Surface bassin-versant",
    GIGE_Sthr = "Rang de strahler",
    pente = "Pente",
    land_use = "Utilisation du sol",
    reseaux = "Réseau"
  ) %>%
  tab_style( #nom de variables en gras et centrés
    style = cell_text(align = "center", 
                              size = px(12)),
            locations = cells_column_labels()) %>%
  tab_style(
    style = cell_text(align = "center", 
                              size = px(11)),
            locations = cells_body(rows = TRUE)) %>%
  tab_style(
    style = cell_borders(
      sides = "bottom",
      color = "black",
      weight = px(2)
    ),
    locations = cells_column_labels(everything())
  ) %>%
  
  #colorer une ligne sur deux
  opt_row_striping() %>%
  
  #Mettre un "-" dans les cellules vides
  sub_missing(columns = everything(), missing_text = "-")

#télécharger le tableau
gt::gtsave(result_reg_multiple_gt, filename = "../Output/6_Analyse_spatiale/result_regressions_multiples.html")
```


## Tableau 2: Paramètres des modeles retenus

```{r}
#jointure des tables contenant les données des modèles
donnees_mod_reg_multiple <- bind_rows(donnees_reg_I2M2, donnees_reg_IBD, donnees_reg_IBMR, donnees_reg_ipr)
```

```{r}
#Création du tableau gt mis en forme
donnees_reg_multiple_gt <- donnees_mod_reg_multiple %>%
  #Ãrrangement des données
  dplyr::select(libelle_indice, formule, modele_id, R2, everything()) %>%
  mutate(R2 = round(R2, 2), across(where(is.numeric) &
                                     !all_of("R2"), ~ round(.x, 3))) %>%
  
  #format gt
  gt() %>%
  
  #Mise en forme générale de la table
  tab_options(
    table.width = pct(100),
    data_row.padding = px(2),
    heading.padding = px(2),
    column_labels.padding = px(1)
  ) %>%
  
  #Titre
  gt::tab_header(
    title = md(
      "**Description des modèles de régressions linéaires multiples retenus par approche multi-modèle**"
    )
  ) %>%
  
  # définir les styles des cellules et colonnes
  tab_style( #titre en gras et centré
    style = cell_text(
      color = "black",
      weight = "bold",
      align = "center",
      size = px(9)
    ),
    locations = cells_title("title")
  ) %>%
  cols_label( #renommer les variables
    libelle_indice = "Indice",
    formule = "Formule",
    modele_id = "Identifiant modèle") %>%
  tab_style(style = cell_text(align = "center", size = px(8)),
            locations = cells_column_labels()) %>%
  tab_style(style = cell_text(size = px(8)), locations = cells_body(rows = TRUE)) %>%
  tab_style(
    style = cell_borders(
      sides = "bottom",
      color = "black",
      weight = px(2)
    ),
    locations = cells_column_labels(everything())
  ) %>%
  
  #colorer une ligne sur deux
  opt_row_striping() %>%
  
  #Mettre un "-" dans les cellules vides
  sub_missing(columns = everything(), missing_text = "-") %>%
  
  #alignement du texte
  cols_align(align = "left",
             columns = c("libelle_indice", "formule")) %>%
  cols_align(align = "center", -c(libelle_indice, formule))

#télécharger la table
gt::gtsave(donnees_reg_multiple_gt, filename ="../Output/6_Analyse_spatiale/donnees_modeles_reg_multiples.pdf")
```

## Graphique bilan des coefficients par variables explicatives


```{r}
#jointure des tbales contenant les coefficient des variables spatiales, issues des regressions linéaires multiples
df1 <- bind_rows(df1_IPR,
                 df1_I2M2, 
                 df1_IBD, 
                 df1_IBMR) %>% 
  mutate(libelle_indice= case_when(
      libelle_indice=="IBD" ~"pente_IBD",
      libelle_indice=="IBMR" ~"pente_IBMR",
      libelle_indice=="I2M2" ~"pente_I2M2",
      libelle_indice=="IPR" ~"pente_IPR",
      TRUE~NA
    ))

#arrangement des données
df1_plot <- df1 %>% 
  filter(!(coefficient=="(Intercept)")) %>% 
   mutate(signif = ifelse (CI.min > 0 | CI.max < 0, #création d'une variable contenant la significativité, en fonction de l'amplitude de l'intervalle de confiance
                           "significatif", 
                           "non significatif"))

#Graphiqe
plot_coef <- ggplot(data = df1_plot, aes(x = coefficient, y = Estimate)) + 
  #ajout d'une ligne correspondant à la valeur 0
  geom_hline(
    yintercept = 0,
    color = "red",
    linetype = "dashed",
    lwd = 0.8
  ) + 
  #faire apparaître les intervalles de confiance
  geom_errorbar(
    aes(ymin = CI.min, ymax = CI.max),
    colour = "blue",
    #adj SE
    width = 0,
    lwd = 0.8
  ) +
  #ajout des points correspondant aux coefficients
  geom_point(aes(color = signif), size = 3) +
  #colorer en noir seulement les résultats significatifs
  scale_color_manual(values = c(
    "significatif" = "black",
    "non significatif" = "grey70"
  )) +
  facet_wrap( ~ libelle_indice, scales = "free_x") +
  labs(
    title = "Effets des variables explicatives sur les tendances temporelles des EQR selon les modèles de régressions linéaires multiples.",
    subtitle = "Les barres bleues correspondent à l'intervalle de confiance à 95%.",
    x = "Coefficient",
    color = "Significativité"
  ) +
  coord_flip() + #inverser axes x et y
  theme_bw(base_size = 12) +
  theme(plot.title = element_textbox_simple(
    size = 14,
    face = "bold",
    margin = margin(t = 5, b = 10)
  ))

#Télécharger la figure
ggplot2::ggsave(
  filename = file.path("../Output/6_Analyse_spatiale/plot_coeff_facet.jpg"),
  plot     = plot_coef,
  width    = 10,
  height   = 8
)
```

