---
title: "Visualiser l'évolution des indices et de leurs métriques."
author: "Julia"
date: "2026-02-11"
output: html_document
---

```{r setup, include=FALSE}
knitr::opts_chunk$set(echo = TRUE)
```

Ce script permet de visualiser l'évolution des indices et de leurs métriques au cours des années à l'échelle de la Normandie.

# Installation
## Chargement des packages
```{r}
library(tidyverse)
library(sf) #permet de manipuler des données spatiales
library(lubridate)
library(here)
library(patchwork)
library(RColorBrewer)
library(see)
library(trend)
library(gt)
library(purrr)
library(scales)
library(flextable)
library(officer)
library(ggtext)
```

## Chargement des fonctions
```{r}
source(here::here("R","fun_classe_ecologique.R"))
source(here::here("R","fun_resultats_lm.R"))
source(here::here("R","fun_graph_evolution_metriques.R"))
source(here::here("R","fun_mann_kendall_sen.R"))
source(here::here("R","fun_table_mk_sen.R"))
```

## Chargement des données
```{r}
BDD_metriques <- readRDS(here("Data/clean_data", "BDD_metriques.rds"))
mes_stations <- readRDS(here("Data/clean_data", "liste_stations_retenues.rds")) 
BDD_metriques_large <- readRDS(here("Data/clean_data", "BDD_indices_metriques.rds"))
```

## Sélection des données 
```{r}
BDD_metriques <- BDD_metriques %>% 
  filter(code_station %in% mes_stations)
```


# 1.Graphiques facettés montrant l'évolution des métriques constituants chaque indices.

```{r}
liste_support <- c(4, 10, 13, 27)
walk( liste_support, 
      ~boxplot_metriques( data= BDD_metriques,
                     var_code_support = .x,
                     liste_stations = mes_stations,
                     var_resultat_metrique = "resultat_metrique",
                     var_temps= "annee") )
```


# 2.Identifier les tendances: Test de Mann-kendall / Sen-Theil

Le test de tendance de Mann-Kendall est utilisé pour déterminer si une tendance existe dans les données issues des séries chronologiques. Il s'agit d'un test non paramétrique, nos données n'ont donc pas besoin de suivre une distribution normale. 

Il s'agit d'un test d'hypothèses et les deux hypothèses sont les suivantes :

  1. H0 : Il n'y a pas de tendance dans les données (valeur p>0,05).
  2. H1 : Une tendance est présente dans les données
  
Ensuite, le test de Sen-Theil permet de calculer la pente de la tendance. 

Il est important que la variable de temps soit ordonnée pour réaliser le test de Mann-Kendall.


## Richesse spécifique

### Sélection données
```{r}
BDD_richesse <- BDD_metriques %>% 
  filter(libelle_metrique == "Richesse specifique",
         !(is.na(resultat_metrique)))

BDD_richesse_RRP <- BDD_richesse %>% 
  filter(reseaux=="RRP",
         annee>=2013)

BDD_richesse_RCS <- BDD_richesse %>% 
  filter(reseaux=="RCS")
```

### Réalisation tests

#### Tendance globale Normandie


```{r}
resultats_richesse_region <- BDD_richesse %>%
  filter(
    (reseaux == "RRP" & annee >= 2013) |
    reseaux == "RCS"
  ) %>%
  group_by(reseaux, libelle_support, libelle_metrique) %>%
  arrange(annee) %>% 
  summarise(
    mk_pvalue  = if (sum(!is.na(resultat_metrique)) >= 3)
                   mk.test(resultat_metrique[!is.na(resultat_metrique)])$p.value
                 else NA_real_,
    sens_slope = if (sum(!is.na(resultat_metrique)) >= 3)
                   sens.slope(resultat_metrique[!is.na(resultat_metrique)])$estimates
                 else NA_real_,
    .groups = "drop"
  )
```




#### Tendance pour chaque station
```{r}
metriques_richesse <- unique(BDD_richesse$libelle_metrique)
resultats_richesse_stations <- metriques_richesse %>%
  map_df(function(met) {
    
    df_met <- BDD_richesse %>%
      filter(libelle_metrique == met) %>%
      select(
        code_station, 
        libelle_station, 
        code_departement,
        reseaux,
        annee, 
        libelle_support,
        resultat_metrique, 
        libelle_metrique
      )
    
    df_met %>%
      group_by(
        code_station, 
        libelle_station, 
        code_departement,
        reseaux, 
        libelle_support,
        libelle_metrique
      ) %>%
      arrange(annee) %>%
      summarise(
        # Nombre de valeurs non manquantes
        nb_annees = sum(!is.na(resultat_metrique)),
        annee_min = min(annee, na.rm = TRUE),
        annee_max = max(annee, na.rm = TRUE),
        
        # Appliquer MK + Sen uniquement si >= 3 valeurs
        mk_pvalue = if (nb_annees >= 3)
          mann_kendall_sen(resultat_metrique[!is.na(resultat_metrique)])$mk_pvalue
        else
          NA_real_,
        
        sens_slope = if (nb_annees >= 3)
          mann_kendall_sen(resultat_metrique[!is.na(resultat_metrique)])$sens_slope
        else
          NA_real_,
        
        .groups = "drop"
      )
  })
```


### Générer le pdf
```{r}
supports <- unique(BDD_richesse$libelle_support)

table_tendances_metriques_stations(
  data = resultats_richesse_stations,
  metriques= supports,
  label_group="Richesse specifique",
  periode_etudiee = "2007–2024",
  nom_fichier = "../Output/5_Evolution_metriques/01_Pentes_mk_sen/Richesse_spe/table_tendances_stations.pdf"
)
```
### Graphique
```{r}
palette <- c(
  "Macrophytes" = "#00B2A9FF",  
  "Diatomées benthiques"  = "#E43C40FF",  
  "Macroinvertébrés aquatiques" = "#BC7844FF",  
  "Poissons" = "#8942BDFF"  
)
```


#### RRP
```{r}
n_facettes_RRP <- length(unique(BDD_richesse_RRP$libelle_station))
n_col_RRP <-5
n_lignes_RRP <- ceiling(n_facettes_RRP / n_col_RRP)
hauteur_plot_RRP <- n_lignes_RRP * 3
largeur_plot_RRP <- n_col_RRP * 4

trend_richesse_RRP <- ggplot(data=BDD_richesse_RRP, aes(x=annee, y=resultat_metrique))+
  geom_point(aes(colour=libelle_support))+
  geom_smooth(method = "lm", se=TRUE, alpha=0.2, aes(color=libelle_support,
                                           fill=libelle_support))+
  scale_colour_manual(
    values=palette)+
  scale_fill_manual(
    values=palette)+
  guides(fill="none")+
  scale_x_continuous(
    breaks = seq(
      from = min(BDD_richesse_RRP$annee),
      to   = max(BDD_richesse_RRP$annee),
      by   = 2
    ))+
  facet_wrap(~libelle_station, ncol=n_col_RRP)+
  labs(
    title = "Tendance temporelle des résultats de richesse spécifique des 4 communautés biologiques pour les stations <span style='color:#2D0084;'>RRP</span>.",
    caption="
**<span style='color:#2D0084;'>RRP</span>**= Réseau de Référence Perenne.<br>",
    x = "Année",
    y = "Richesse spécifique",
    colour="Communauté biologique"
  ) +
  theme_bw() +
  theme(
    plot.title=element_textbox_simple(
      size = 20,           # Taille du texte
      face = "bold",       # Gras
      margin = margin(b = 10) ),# Marge en bas
    axis.title = element_text(size=16),
    legend.title=element_text(size=16, face="bold"),
    legend.text=element_text(size=14),
    legend.position = "bottom",
    legend.title.position = "top",
    strip.text = element_textbox_simple(size=12, face="bold", margin = margin(10,3,7,3),halign = 0.5),
    plot.caption = element_textbox_simple(
      size = 13,
      hjust = 0,      # 0 = aligné à gauche, 1 = à droite
      lineheight = 1.2,
      margin=margin(b=5),
      box.color = "black",
      linewidth = 0.7,
      width = unit(0.80, "npc")
  ))

ggplot2::ggsave(
      filename = file.path("../Output/5_Evolution_metriques/01_Pentes_mk_sen/Richesse_spe/Graph_richesse_RRP.jpg"),
      plot     = trend_richesse_RRP,
      width    = largeur_plot_RRP,
      height   = hauteur_plot_RRP)
```

#### RCS

```{r}
n_facettes_RCS <- length(unique(BDD_richesse_RCS$libelle_station))
n_col_RCS <-6
n_lignes_RCS <- ceiling(n_facettes_RCS / n_col_RCS)
hauteur_plot_RCS <- n_lignes_RCS * 2.5
largeur_plot_RCS <- n_col_RCS * 3

trend_richesse_RCS <- ggplot(data=BDD_richesse_RCS, aes(x=annee, y=resultat_metrique))+
  geom_point(aes(colour=libelle_support))+
  geom_smooth(method = "lm", se=TRUE, alpha=0.15,aes(color=libelle_support,
                                          fill=libelle_support))+
  scale_colour_manual(
    values=palette)+
  scale_fill_manual(
    values=palette)+
  guides(fill="none")+
  scale_x_continuous(
    breaks = seq(
      from = min(BDD_richesse_RCS$annee),
      to   = max(BDD_richesse_RCS$annee),
      by   = 2
    ))+
  facet_wrap(~libelle_station, ncol=n_col_RCS,)+
  labs(
    title = "Tendance temporelle des résultats de richesse spécifique des 4 communautés biologiques pour les stations <span style='color:#CD6839;'>RCS</span>.",
    caption="
**<span style='color:#CD6839;'>RCS</span>**= Réseau de Controle de Surveillance.<br>",
    x = "Année",
    y = "Richesse spécifique",
    colour="Communauté biologique"
  ) +
  theme_bw() +
  theme(
    plot.title=element_textbox_simple(
      size = 20,           
      face = "bold",       
      margin = margin(b = 10) ),
    axis.title = element_text(size=16),
    legend.title=element_text(size=16, face="bold"),
    legend.text=element_text(size=14),
    legend.position = "bottom",
    legend.title.position = "top",
    strip.text = element_textbox_simple(size=12, face="bold", margin = margin(10,3,7,3),halign = 0.5),
    plot.caption = element_textbox_simple(
      size = 13,
      hjust = 0,      # 0 = aligné à gauche, 1 = à droite
      lineheight = 1.2,
      margin=margin(b=5),
      box.color = "black",
      linewidth = 0.7,
      width = unit(0.80, "npc")
  ))

ggplot2::ggsave(
      filename = file.path("../Output/5_Evolution_metriques/01_Pentes_mk_sen/Richesse_spe/Graph_richesse_RCS.jpg"),
      plot     = trend_richesse_RCS,
      width    = largeur_plot_RCS,
      height   = hauteur_plot_RCS)
```

## Abondance
### Sélection données
```{r}
BDD_abondance <- BDD_metriques %>% 
  filter(libelle_metrique =="Abondance totale",
         !(is.na(resultat_metrique)),
         !(libelle_support=="Diatomées benthiques")) %>% 
  mutate(resultat_norm = scale(resultat_metrique)) %>%
  ungroup()

BDD_abondance_RRP <- BDD_abondance %>% 
  filter(reseaux=="RRP",
         annee>=2013)

BDD_abondance_RCS <- BDD_abondance %>% 
  filter(reseaux=="RCS")
```


### Réalisation tests

#### Tendance globale Normandie


```{r}
resultats_abondance_region <- BDD_abondance %>%
  filter(
    (reseaux == "RRP" & annee >= 2013) |
    reseaux == "RCS"
  ) %>%
  group_by(reseaux, libelle_support, libelle_metrique) %>%
  arrange(annee) %>% 
  summarise(
    mk_pvalue  = if (sum(!is.na(resultat_metrique)) >= 3)
                   mk.test(resultat_metrique[!is.na(resultat_metrique)])$p.value
                 else NA_real_,
    sens_slope = if (sum(!is.na(resultat_metrique)) >= 3)
                   sens.slope(resultat_metrique[!is.na(resultat_metrique)])$estimates
                 else NA_real_,
    .groups = "drop"
  )
```


#### Tendance pour chaque station
```{r}
metriques_abondance <- unique(BDD_abondance$libelle_metrique)

resultats_abondance_stations <- metriques_abondance %>%
  map_df(function(met) {
    
    df_met <- BDD_abondance %>%
      filter(libelle_metrique == met) %>%
      select(
        code_station, 
        libelle_station, 
        code_departement,
        reseaux,
        annee, 
        libelle_support,
        resultat_metrique, 
        libelle_metrique
      )
    
    df_met %>%
      group_by(
        code_station, 
        libelle_station, 
        code_departement,
        reseaux, 
        libelle_support,
        libelle_metrique
      ) %>%
      arrange(annee) %>%
      summarise(
        # Nombre de valeurs non manquantes
        nb_annees = sum(!is.na(resultat_metrique)),
        annee_min = min(annee, na.rm = TRUE),
        annee_max = max(annee, na.rm = TRUE),
        
        # Appliquer MK + Sen uniquement si >= 3 valeurs
        mk_pvalue = if (nb_annees >= 3)
          mann_kendall_sen(resultat_metrique[!is.na(resultat_metrique)])$mk_pvalue
        else
          NA_real_,
        
        sens_slope = if (nb_annees >= 3)
          mann_kendall_sen(resultat_metrique[!is.na(resultat_metrique)])$sens_slope
        else
          NA_real_,
        
        .groups = "drop"
      )
  })

```

### Générer le pdf
```{r}
supports <- unique(BDD_abondance$libelle_support)

table_tendances_metriques_stations(
  data = resultats_abondance_stations,
  periode_etudiee = "2007–2024",
  metriques = supports,
  label_group="Abondance totale",
  nom_fichier = "../Output/5_Evolution_metriques/01_Pentes_mk_sen/Abondance/table_tendances_stations.pdf"
)
```


### Graphique
```{r}
palette <- c(
  "Macrophytes" = "#00B2A9FF",  
  "Diatomées benthiques"  = "#E43C40FF",  
  "Macroinvertébrés aquatiques" = "#BC7844FF",  
  "Poissons" = "#8942BDFF"  
)
```


```{r}
range_main_RRP <- BDD_abondance %>%
  filter(reseaux=="RRP",
         annee>=2013,
  libelle_support != "Macroinvertébrés aquatiques") %>%
  pull(resultat_metrique) %>% 
  range(na.rm = TRUE)

range_i2m2_RRP <- BDD_abondance %>%
  filter(reseaux=="RRP",
         annee>=2013,
         libelle_support == "Macroinvertébrés aquatiques") %>%
  pull(resultat_metrique) %>% 
  range(na.rm = TRUE)

coef_RRP <- diff(range_main_RRP) / diff(range_i2m2_RRP)


range_main_RCS <- BDD_abondance %>%
  filter(reseaux=="RCS",
         libelle_support != "Macroinvertébrés aquatiques") %>%
  pull(resultat_metrique) %>% 
  range(na.rm = TRUE)

range_i2m2_RCS <- BDD_abondance %>%
  filter(reseaux=="RCS",
         libelle_support == "Macroinvertébrés aquatiques") %>%
  pull(resultat_metrique) %>% 
  range(na.rm = TRUE)

coef_RCS <- diff(range_main_RCS) / diff(range_i2m2_RCS)
```


```{r}
BDD_abondance_rescaled_RRP <- BDD_abondance_RRP %>%
  mutate(
    resultat_plot = ifelse(
      libelle_support == "Macroinvertébrés aquatiques",
      resultat_metrique * coef_RRP,
      resultat_metrique
    )
  )

BDD_abondance_rescaled_RCS <- BDD_abondance_RCS %>%
  mutate(
    resultat_plot = ifelse(
      libelle_support == "Macroinvertébrés aquatiques",
      resultat_metrique * coef_RCS,
      resultat_metrique
    )
  )
```

#### RRP
```{r}
n_facettes_RRP <- length(unique(BDD_abondance_rescaled_RRP$libelle_station))
n_col_RRP <-5
n_lignes_RRP <- ceiling(n_facettes_RRP / n_col_RRP)
hauteur_plot_RRP <- n_lignes_RRP * 3
largeur_plot_RRP <- n_col_RRP * 4


trend_abondance_RRP_test <-ggplot(BDD_abondance_rescaled_RRP, aes(x = annee, y = resultat_plot)) +
  geom_point(aes(colour = libelle_support)) +
  geom_smooth(method = "lm", se = TRUE, alpha=0.15, aes(colour = libelle_support,
                                                       fill=libelle_support)) +
  scale_colour_manual(
    values=palette)+
  scale_fill_manual(values=palette)+
  guides(fill="none")+
  scale_y_continuous(
    name = "Abondance (IBMR, IPR)",
    sec.axis = sec_axis(~ . / coef_RRP,
                        name = "Macroinvertébrés aquatiques")
  ) +
   scale_x_continuous(
    breaks = seq(
      from = min(BDD_abondance_rescaled_RRP$annee),
      to   = max(BDD_abondance_rescaled_RRP$annee),
      by   = 4
    ))+
  facet_wrap(~libelle_station, ncol= n_col_RRP) +
  labs(
    title = "Tendance temporelle des résultats d'abondance des 4 communautés biologiques pour les stations <span style='color:#2D0084;'>RRP</span>.",
    caption="
**<span style='color:#2D0084;'>RRP</span>**= Réseau de Référence Perenne.<br>",
    x = "Année",
    y = "Abondance",
    colour="Communautés biologiques"
  ) +
  theme_bw() +
  theme(
    plot.title=element_textbox_simple(
      size = 20,           # Taille du texte
      face = "bold",       # Gras
      margin = margin(b = 10) ),# Marge en bas
    axis.title = element_text(size=16),
    legend.title=element_text(size=16, face="bold"),
    legend.text=element_text(size=14),
    legend.position = "bottom",
    legend.title.position = "top",
    strip.text = element_textbox_simple(size=11, margin = margin(10,3,7,3),halign = 0.5),
    strip.background = element_rect(fill = NA, color = "black"),
    plot.caption = element_textbox_simple(
      size = 13,
      hjust = 0,      # 0 = aligné à gauche, 1 = à droite
      lineheight = 1.2,
      margin=margin(b=5),
      box.color = "black",
      linewidth = 0.7,
      width = unit(0.80, "npc")
  ))

ggplot2::ggsave(
      filename = file.path("../Output/5_Evolution_metriques/01_Pentes_mk_sen/Abondance/Graph_abondance_RRP.jpg"),
      plot     = trend_abondance_RRP_test,
      width    = largeur_plot_RRP,
      height   = hauteur_plot_RRP)
```



#### RCS
```{r}
n_facettes_RCS <- length(unique(BDD_abondance_rescaled_RCS$libelle_station))
n_col_RCS <-6
n_lignes_RCS <- ceiling(n_facettes_RCS / n_col_RCS)
hauteur_plot_RCS <- n_lignes_RCS * 2.5
largeur_plot_RCS <- n_col_RCS * 3


trend_abondance_RCS_test <-ggplot(BDD_abondance_rescaled_RCS, aes(x = annee, y = resultat_plot)) +
  geom_point(aes(colour = libelle_support)) +
  geom_smooth(method = "lm", se = TRUE, alpha=0.15, aes(colour = libelle_support,
                                                       fill=libelle_support)) +
  scale_colour_manual(
    values=palette)+
  scale_fill_manual(values=palette)+
  guides(fill="none")+
  scale_y_continuous(
    name = "Abondance (IBMR, IPR)",
    sec.axis = sec_axis(~ . / coef_RCS,
                        name = "Macroinvertébrés aquatiques")
  ) +
   scale_x_continuous(
    breaks = seq(
      from = min(BDD_abondance_rescaled_RCS$annee),
      to   = max(BDD_abondance_rescaled_RCS$annee),
      by   = 4
    ))+
  facet_wrap(~libelle_station, ncol= n_col_RCS) +
  labs(
    title = "Tendance temporelle des résultats d'abondance des 4 communautés biologiques pour les stations <span style='color:#CD6839;'>RCS</span>.",
    caption="
**<span style='color:#CD6839;'>RCS</span>**= Réseau de Controle de Surveillance.<br>",
    x = "Année",
    y = "Abondance totale",
    colour="Communautés biologiques"
  ) +
  theme_bw() +
  theme(
    plot.title=element_textbox_simple(
      size = 20,           # Taille du texte
      face = "bold",       # Gras
      margin = margin(b = 10) ),# Marge en bas
    axis.title = element_text(size=16),
    legend.title=element_text(size=16, face="bold"),
    legend.text=element_text(size=14),
    legend.position = "bottom",
    legend.title.position = "top",
    strip.text = element_textbox_simple(size=11, margin = margin(10,3,7,3),halign = 0.5),
    strip.background = element_rect(fill = NA, color = "black"),
    plot.caption = element_textbox_simple(
      size = 13,
      hjust = 0,      # 0 = aligné à gauche, 1 = à droite
      lineheight = 1.2,
      margin=margin(b=5),
      box.color = "black",
      linewidth = 0.7,
      width = unit(0.80, "npc")
  ))

ggplot2::ggsave(
      filename = file.path("../Output/5_Evolution_metriques/01_Pentes_mk_sen/Abondance/Graph_abondance_RCS.jpg"),
      plot     = trend_abondance_RCS_test,
      width    = largeur_plot_RCS,
      height   = hauteur_plot_RCS)
```






## Shannon
### Sélection données
```{r}
BDD_shannon <- BDD_metriques %>% 
  filter(libelle_metrique =="Diversite de Shannon",
         !(is.na(resultat_metrique)))

BDD_shannon_RRP <- BDD_shannon %>% 
  filter(reseaux=="RRP",
         annee>=2013)

BDD_shannon_RCS <- BDD_shannon %>% 
  filter(reseaux=="RCS")
```


#### Tendance globale Normandie
```{r}
resultats_shannon_region <- BDD_shannon %>%
  filter(
    (reseaux == "RRP" & annee >= 2013) |
    reseaux == "RCS"
  ) %>%
  group_by(reseaux, libelle_support, libelle_metrique) %>%
  arrange(annee) %>% 
  summarise(
    mk_pvalue  = if (sum(!is.na(resultat_metrique)) >= 3)
                   mk.test(resultat_metrique[!is.na(resultat_metrique)])$p.value
                 else NA_real_,
    sens_slope = if (sum(!is.na(resultat_metrique)) >= 3)
                   sens.slope(resultat_metrique[!is.na(resultat_metrique)])$estimates
                 else NA_real_,
    .groups = "drop"
  )
```


#### Tendance pour chaque station
```{r}
metriques_shannon <- unique(BDD_shannon$libelle_metrique)

resultats_shannon_stations <- metriques_shannon %>%
  map_df(function(met) {
    
    df_met <- BDD_shannon %>%
      filter(libelle_metrique == met) %>%
      select(
        code_station, 
        libelle_station, 
        code_departement,
        reseaux,
        annee, 
        libelle_support,
        resultat_metrique, 
        libelle_metrique
      )
    
    df_met %>%
      group_by(
        code_station, 
        libelle_station, 
        code_departement,
        reseaux, 
        libelle_support,
        libelle_metrique
      ) %>%
      arrange(annee) %>%
      summarise(
        # Nombre de valeurs non manquantes
        nb_annees = sum(!is.na(resultat_metrique)),
        annee_min = min(annee, na.rm = TRUE),
        annee_max = max(annee, na.rm = TRUE),
        
        # Appliquer MK + Sen uniquement si >= 3 valeurs
        mk_pvalue = if (nb_annees >= 3)
          mann_kendall_sen(resultat_metrique[!is.na(resultat_metrique)])$mk_pvalue
        else
          NA_real_,
        
        sens_slope = if (nb_annees >= 3)
          mann_kendall_sen(resultat_metrique[!is.na(resultat_metrique)])$sens_slope
        else
          NA_real_,
        
        .groups = "drop"
      )
  })

```



### Générer le pdf
```{r}
supports <- unique(BDD_shannon$libelle_support)

table_tendances_metriques_stations(
  data = resultats_shannon_stations,
  periode_etudiee = "2007–2024",
  label_group="Diversite de Shannon",
  metriques = supports,
  nom_fichier = "../Output/5_Evolution_metriques/01_Pentes_mk_sen/Shannon/table_tendances_stations.pdf"
)
```

### Graphique

#### RRP
```{r}
n_facettes_RRP <- length(unique(BDD_shannon_RRP$libelle_station))
n_col_RRP <-5
n_lignes_RRP <- ceiling(n_facettes_RRP / n_col_RRP)
hauteur_plot_RRP <- n_lignes_RRP * 3
largeur_plot_RRP <- n_col_RRP * 4

trend_shannon_RRP <- ggplot(data=BDD_shannon_RRP, aes(x=annee, y=resultat_metrique))+
  geom_point(aes(colour=libelle_support))+
  geom_smooth(method = "lm", se=TRUE, alpha=0.2,aes(color=libelle_support,
                                          fill=libelle_support))+
  scale_colour_manual(
    values=palette)+
  scale_fill_manual(values=palette)+
  guides(fill="none")+
  scale_x_continuous(
    breaks = seq(
      from = min(BDD_shannon_RRP$annee),
      to   = max(BDD_shannon_RRP$annee),
      by   = 2
    ))+
  facet_wrap(~libelle_station, ncol=n_col_RRP)+
  labs(
    title = "Tendance temporelle des résultats de diversité de Shannon des 4 communautés biologiques pour les stations <span style='color:#2D0084;'>RRP</span>.",
    caption="
**<span style='color:#2D0084;'>RRP</span>**= Réseau de Référence Perenne.<br>",
    x = "Année",
    y = "Diversité de Shannon",
    colour="Communauté biologique"
  ) +
  theme_bw() +
  theme(
    plot.title=element_textbox_simple(
      size = 20,           # Taille du texte
      face = "bold",       # Gras
      margin = margin(b = 10) ),# Marge en bas
    axis.title = element_text(size=16),
    legend.title=element_text(size=16, face="bold"),
    legend.text=element_text(size=14),
    legend.position = "bottom",
    legend.title.position = "top",
    strip.text = element_textbox_simple(size=11, margin = margin(10,3,7,3),halign = 0.5),
    strip.background = element_rect(fill = NA, color = "black"),
    plot.caption = element_textbox_simple(
      size = 13,
      hjust = 0,      # 0 = aligné à gauche, 1 = à droite
      lineheight = 1.2,
      margin=margin(b=5),
      box.color = "black",
      linewidth = 0.7,
      width = unit(0.80, "npc")
  ))

ggplot2::ggsave(
      filename = file.path("../Output/5_Evolution_metriques/01_Pentes_mk_sen/Shannon/Graph_shannon_RRP.jpg"),
      plot     = trend_shannon_RRP,
      width    = largeur_plot_RRP,
      height   = hauteur_plot_RRP)
```

#### RCS
```{r}
n_facettes_RCS <- length(unique(BDD_shannon_RCS$libelle_station))
n_col_RCS <-6
n_lignes_RCS <- ceiling(n_facettes_RCS / n_col_RCS)
hauteur_plot_RCS <- n_lignes_RCS* 2.5
largeur_plot_RCS <- n_col_RCS * 3

trend_shannon_RCS <- ggplot(data=BDD_shannon_RCS, aes(x=annee, y=resultat_metrique))+
  geom_point(aes(colour=libelle_support))+
  geom_smooth(method = "lm", se=TRUE, alpha=0.15, aes(color=libelle_support,
                                           fill=libelle_support))+
  scale_colour_manual(
    values=palette)+
  scale_fill_manual(values=palette)+
  guides(fill="none")+
  scale_x_continuous(
    breaks = seq(
      from = min(BDD_shannon_RCS$annee),
      to   = max(BDD_shannon_RCS$annee),
      by   = 2
    ))+
  facet_wrap(~libelle_station, ncol=n_col_RCS)+
  labs(
    title = "Tendance temporelle des résultats de diversité de Shannon des 4 communautés biologiques pour les stations <span style='color:#CD6839;'>RCS</span>.",
    caption="
**<span style='color:#CD6839;'>RCS</span>**= Réseau de Controle de Surveillance.<br>",
    x = "Année",
    y = "Diversité de Shannon",
    colour="Communauté biologique"
  ) +
  theme_bw() +
  theme(
    plot.title=element_textbox_simple(
      size = 20,           
      face = "bold",       
      margin = margin(b = 10) ),
    axis.title = element_text(size=16),
    legend.title=element_text(size=16, face="bold"),
    legend.text=element_text(size=14),
    legend.position = "bottom",
    legend.title.position = "top",
    strip.text = element_textbox_simple(size=13, margin = margin(10,3,7,3),halign = 0.5),
    strip.background = element_rect(fill = NA, color = "black"),
    plot.caption = element_textbox_simple(
      size = 13,
      hjust = 0,      # 0 = aligné à gauche, 1 = à droite
      lineheight = 1.2,
      margin=margin(b=5),
      box.color = "black",
      linewidth = 0.7,
      width = unit(0.80, "npc")
  ))

ggplot2::ggsave(
      filename = file.path("../Output/5_Evolution_metriques/01_Pentes_mk_sen/Shannon/Graph_shannon_RCS.jpg"),
      plot     = trend_shannon_RCS,
      width    = largeur_plot_RCS,
      height   = hauteur_plot_RCS)
```
## Pielou
### Sélection données
```{r}
BDD_pielou <- BDD_metriques %>% 
  filter(libelle_metrique =="Equitabilite de Pielou",
         !(is.na(resultat_metrique)))

BDD_pielou_RRP <- BDD_pielou %>% 
  filter(reseaux=="RRP",
         annee>=2013)

BDD_pielou_RCS <- BDD_pielou %>% 
  filter(reseaux=="RCS")
```

### Réalisation tests

#### Tendance globale Normandie 
```{r}
resultats_pielou_region <- BDD_pielou %>%
  filter(
    (reseaux == "RRP" & annee >= 2013) |
    reseaux == "RCS"
  ) %>%
  group_by(reseaux, libelle_support, libelle_metrique) %>%
  arrange(annee) %>% 
  summarise(
    mk_pvalue  = if (sum(!is.na(resultat_metrique)) >= 3)
                   mk.test(resultat_metrique[!is.na(resultat_metrique)])$p.value
                 else NA_real_,
    sens_slope = if (sum(!is.na(resultat_metrique)) >= 3)
                   sens.slope(resultat_metrique[!is.na(resultat_metrique)])$estimates
                 else NA_real_,
    .groups = "drop"
  )
```


#### Tendance pour chaque station
```{r}
metriques_pielou <- unique(BDD_pielou$libelle_metrique)

resultats_pielou_stations <- metriques_pielou %>%
  map_df(function(met) {
    
    df_met <- BDD_pielou %>%
      filter(libelle_metrique == met) %>%
      select(
        code_station, 
        libelle_station, 
        code_departement,
        reseaux,
        annee, 
        libelle_support,
        resultat_metrique, 
        libelle_metrique
      )
    
    df_met %>%
      group_by(
        code_station, 
        libelle_station, 
        code_departement,
        reseaux, 
        libelle_support,
        libelle_metrique
      ) %>%
      arrange(annee) %>%
      summarise(
        # Nombre de valeurs non manquantes
        nb_annees = sum(!is.na(resultat_metrique)),
        annee_min = min(annee, na.rm = TRUE),
        annee_max = max(annee, na.rm = TRUE),
        
        # Appliquer MK + Sen uniquement si >= 3 valeurs
        mk_pvalue = if (nb_annees >= 3)
          mann_kendall_sen(resultat_metrique[!is.na(resultat_metrique)])$mk_pvalue
        else
          NA_real_,
        
        sens_slope = if (nb_annees >= 3)
          mann_kendall_sen(resultat_metrique[!is.na(resultat_metrique)])$sens_slope
        else
          NA_real_,
        
        .groups = "drop"
      )
  })

```

### Générer le pdf
```{r}
supports <- unique(BDD_pielou$libelle_support)

table_tendances_metriques_stations(
  data = resultats_pielou_stations,
  periode_etudiee = "2007–2024",
  label_group="Equitabilite de Pielou",
  metriques = supports,
  nom_fichier = "../Output/5_Evolution_metriques/01_Pentes_mk_sen/Pielou/table_tendances_stations.pdf"
)
```


### Graphique

#### RRP
```{r}
n_facettes_RRP <- length(unique(BDD_pielou_RRP$libelle_station))
n_col_RRP <-5
n_lignes_RRP <- ceiling(n_facettes_RRP / n_col_RRP)
hauteur_plot_RRP <- n_lignes_RRP * 3
largeur_plot_RRP <- n_col_RRP * 4

trend_shannon_RRP <- ggplot(data=BDD_pielou_RRP, aes(x=annee, y=resultat_metrique))+
  geom_point(aes(colour=libelle_support))+
  geom_smooth(method = "lm", se=TRUE, alpha=0.2, aes(color=libelle_support,
                                           fill=libelle_support))+
  scale_colour_manual(
    values=palette)+
  scale_fill_manual(values=palette)+
  guides(fill="none")+
  scale_x_continuous(
    breaks = seq(
      from = min(BDD_pielou_RRP$annee),
      to   = max(BDD_pielou_RRP$annee),
      by   = 2
    ))+
  facet_wrap(~libelle_station, ncol=n_col_RRP)+
  labs(
    title = "Tendance temporelle des résultats de diversité de Shannon des 4 communautés biologiques pour les stations <span style='color:#CD6839;'>RRP</span>.",
    caption="
**<span style='color:#CD6839;'>RRP</span>**= Réseau de Référence Perenne.<br>",
    x = "Année",
    y = "Equitabilité de Pielou",
    colour="Communauté biologique"
  ) +
  theme_bw() +
  theme(
    plot.title=element_textbox_simple(
      size = 20,           
      face = "bold",       
      margin = margin(b = 10) ),
    axis.title = element_text(size=16),
    legend.title=element_text(size=16, face="bold"),
    legend.text=element_text(size=14),
    legend.position = "bottom",
    legend.title.position = "top",
    strip.text = element_textbox_simple(size=11, margin = margin(10,3,7,3),halign = 0.5),
    strip.background = element_rect(fill = NA, color = "black"),
    plot.caption = element_textbox_simple(
      size = 13,
      hjust = 0,      # 0 = aligné à gauche, 1 = à droite
      lineheight = 1.2,
      margin=margin(b=5),
      box.color = "black",
      linewidth = 0.7,
      width = unit(0.80, "npc")
  ))

ggplot2::ggsave(
      filename = file.path("../Output/5_Evolution_metriques/01_Pentes_mk_sen/Pielou/Graph_pielou_RRP.jpg"),
      plot     = trend_shannon_RRP,
      width    = largeur_plot_RRP,
      height   = hauteur_plot_RRP)
```


#### RCS
```{r}
n_facettes_RCS <- length(unique(BDD_pielou_RCS$libelle_station))
n_col_RCS <-6
n_lignes_RCS <- ceiling(n_facettes_RCS / n_col_RCS)
hauteur_plot_RCS <- n_lignes_RCS * 2.5
largeur_plot_RCS <- n_col_RCS * 3

trend_shannon_RCS <- ggplot(data=BDD_pielou_RCS, aes(x=annee, y=resultat_metrique))+
  geom_point(aes(colour=libelle_support))+
  geom_smooth(method = "lm", se=TRUE, alpha=0.15, aes(color=libelle_support,
                                           fill=libelle_support))+
  scale_colour_manual(
    values=palette)+
  scale_fill_manual(values=palette)+
  guides(fill="none")+
  scale_x_continuous(
    breaks = seq(
      from = min(BDD_pielou_RCS$annee),
      to   = max(BDD_pielou_RCS$annee),
      by   = 2
    ))+
  facet_wrap(~libelle_station, ncol=n_col_RCS)+
  labs(
    title = "Tendance temporelle des résultats de diversité de Shannon des 4 communautés biologiques pour les stations <span style='color:#CD6839;'>RCS</span>.",
    caption="
**<span style='color:#CD6839;'>RCS</span>**= Réseau de Controle de surveillance.<br>",
    x = "Année",
    y = "Equitabilité de Pielou",
    colour="Communauté biologique"
  ) +
  theme_bw() +
  theme(
    plot.title=element_textbox_simple(
      size = 20,           # Taille du texte
      face = "bold",       # Gras
      margin = margin(b = 10) ),# Marge en bas
    axis.title = element_text(size=16),
    legend.title=element_text(size=16, face="bold"),
    legend.text=element_text(size=14),
    legend.position = "bottom",
    legend.title.position = "top",
    strip.text = element_textbox_simple(size=11, margin = margin(10,3,7,3),halign = 0.5),
    strip.background = element_rect(fill = NA, color = "black"),
    plot.caption = element_textbox_simple(
      size = 13,
      hjust = 0,      # 0 = aligné à gauche, 1 = à droite
      lineheight = 1.2,
      margin=margin(b=5),
      box.color = "black",
      linewidth = 0.7,
      width = unit(0.80, "npc")
  ))

ggplot2::ggsave(
      filename = file.path("../Output/5_Evolution_metriques/01_Pentes_mk_sen/Pielou/Graph_pielou_RCS.jpg"),
      plot     = trend_shannon_RCS,
      width    = largeur_plot_RCS,
      height   = hauteur_plot_RCS)
```


## Création d'une table regroupant toutes les pentes
```{r}
pentes_metriques_region <- bind_rows(resultats_richesse_region,
                                    resultats_abondance_region,
                                    resultats_shannon_region,
                                    resultats_pielou_region)

pentes_metriques_stations <- bind_rows(resultats_richesse_stations,
                                      resultats_abondance_stations,
                                      resultats_shannon_stations,
                                      resultats_pielou_stations
                                      )
```

```{r}
saveRDS(pentes_metriques_region, here("Data/clean_data","pentes_metriques_region.rds"))
saveRDS(pentes_metriques_stations, here("Data/clean_data","pentes_metriques_stationss.rds"))
```

